---
header-includes:
- \usepackage{graphicx,latexsym}
- \usepackage{amssymb,amsthm,amsmath}
- \usepackage{longtable,booktabs,setspace}
bibliography: bib/Nelly.bib

output:
  word_document: default
  html_document: default
  pdf_document: default
---
```{r include_packages_Antecedentes, include = FALSE}
# This chunk ensures that the reedtemplates package is
# installed and loaded. This reedtemplates package includes
# the template files for the thesis and also two functions
# used for labeling and referencing
if(!require(devtools))
  install.packages("devtools", repos = "http://cran.rstudio.com")
if(!require(plyr))
    install.packages("plyr", repos = "http://cran.rstudio.com") ## this shoul always go before dplyr
if(!require(dplyr))
    install.packages("dplyr", repos = "http://cran.rstudio.com")
if(!require(ggplot2))
    install.packages("ggplot2", repos = "http://cran.rstudio.com")
if(!require(reedtemplates)){
  library(devtools)
  devtools::install_github("ismayc/reedtemplates")
  }
library(reedtemplates)
```
  
# Antecedentes {.unnumbered}

<!------------- Poner antecedentes directos a mi trabajo -->

```{r Niveles_promiscuidad_imagen, results = "asis",message=FALSE, echo=FALSE}
      label(path = "chapter0/NivelesPromiscuidad.png", caption = "Antecedentes Conceptuales", 
      scale = 1.1,
      label = "La promiscuidad puede entenderse a distintos niveles metabólicos: enzima, familia enzimática y ruta biosintética", type = "figure")
```
\nocite{}
<!--- ¿Qué artículos debo de citar ---> 
<!--- niveles FIGURa 1
1 Promiscuidad enzimática review evolutionary view [@copley_evolutionary_2015]
2 Neo funcionalizacion  Noel [@weng_remarkable_2012]*
3 Nobeli familias de enzimas [@nobeli_protein_2009] X
4 Estudio de familias  koonin ?? Core / Pangenome 
5 Genomica y promiscuidad. 
El genoma bacteriano 
Promiscuidad en el pangenoma .. Pangenoma por exploracion,  [@martinez-nunez_lifestyle_2015]
Bacterial /archaeal genome [@koonin_comparison_1997]  
Bacteria Archaea genome [@koonin_genomics_2008]  
Genomas retrospectiva 20 años [@land_insights_2015, [@koonin_turbulent_2015]  

En extra copias por neofuncionalizacion. [@schniete_expanding_2018, @verdel-aranda_molecular_2015,  @caetano-anolles_origin_2009]
Las mutaciones tienen efecto principal en funcion secundaria mientras se retiene la funcion principal [aharoni_evolvability_2005,@bloom_neutral_2007]
Metabolismo central de genomas reducidos JEnsen [@jensen_enzyme_1976]
6 Promiscuidad en metabolismo especializado  [@weng_promiscuity_specialized_pathways_2012]*
[@lamble_archaea_promiscuou_pathways_2003] *
Conclusión aparece/desaparece por ciertos sustratos. 

--->
\nocite{@nobeli_protein_2009,@lamble_archaea_promiscuou_pathways_2003,@weng_promiscuity_specialized_pathways_2012,@baronagomez_occurrence_2003,@juarez-vazquez_evolution_2017}

## La promiscuidad puede abordarse a distintos niveles: enzima individual, familia, ruta de metabólica y organismo.  
  
Si se entiende a la promiscuidad como funciones alternativas de alguna unidad molecular, puede observarse promiscuidad a distintos niveles: desde un mismo gen que presenta splicing alternativo, una misma enzima con funciones alternativas, o bien una familia enzimática donde al menos algunos homologos codifican enzimas promiscuas [@nobeli_protein_2009]. Existen también rutas que generan productos metabólicos alternativos[@lamble_archaea_promiscuou_pathways_2003,@weng_promiscuity_specialized_pathways_2012], si se considera como como la unidad de estudio a una ruta biosintética podemos generalizar la noción de promiscuidad al concepto de rutas promiscuas. La *Figura 1* muestra tres niveles en los que se puede estudiar la promiscuidad: i) Distinguiendo familias de enzimas promiscuas de familias especialistas, ii) Distinguiendo enzimas específicas de enzimas especialistas en una familia enzimática promiscua y finalmente iii) encontrando promiscuidad en rutas de metabolismo especializado. 

PriA en Actinobacteria y HisA en enterobacteria son familias que ambas isomerizan proFAR en la ruta de síntesis de histidina pero solo la familia PriA es promiscua pues puede además isomerizar el sustrato PRA durante la síntesis de triptofano [@baronagomez_occurrence_2003]. Sin embargo dentro de Actinobacteria, existen miembros no promiscuos de PriA, en algunas especies de Actinomyces los homólogos de *priA* codifican para enzimas monofuncionales en alguno de los dos sustratos, al menos en análisis in vitro [@juarez-vazquez_evolution_2017]. Así pues dentro de una familia promiscua no todos los miembros tienen esta propiedad. 

En este trabajo se buscará encontrar marcas de promiscuidad a nivel familia, enzima y ruta biosintética en el metabolismo especializado. 


<!--   FIGURA 2 medición promiscuidad nos quedamos genómica comparada medición estructural 
<! para la genómica 
1  Carbonell fallo prediccion por enzima [@carbonell_molecular_2010]*
2  Estructuras flexibles   [@zou_evolution_2015, @gatti-lafranconi_flexibility_2013 ]
3  E life contexto genomico  [@?zhao]*
4  pangenome promiscuity  ??? [@martinez-nunez_lifestyle_2015] *Duplicacion y neo funcionalizacion
5  Tesis Lianet in vivo in vitro [@noda_tesis_2012]*
6  Promiscuidad es material para la inovacion evolutiva [@pandya_enzyme_2014,@khersonsky_enzyme_2010]
7 A pesar de que haya distintos modelos de duplicacion neofuncionalizacion [soskine_mutational_2010]*
--->

```{r Antecedentes_conceptuales_imagen, results = "asis",message=FALSE, echo=FALSE}
      label(path = "chapter0/AntecedentesConceptuales.png", caption = "Antecedentes Conceptuales", 
      scale = .9,
      label = "Antecedentes conceptuales de promiscuidad", type = "figure")
```

\nocite{@carbonell_molecular_2010,@juarez-vazquez_evolution_2017,@noda_tesis_2012,@soskine_mutational_2010,@aharoni_evolvability_2005,@bloom_neutral_2007,@zhao__function_prediction_neighbourhood_2014,@juarez-vazquez_evolution_2017,@martinez-nunez_lifestyle_2015,@zou_evolution_2015, @gatti-lafranconi_flexibility_2013}  

## Antecedentes conceptuales   
Se ha intentado identificar enzimas promiscuas mediante aprendizaje máquina utilizando únicamente la secuencia de aminoácidos. Estos enfoques no han distiguido entre identificación de familias promiscuas e identificación a nivel de enzima. [@carbonell_molecular_2010] Hasta ahora al utilizar únicamente la información de la secuencia no ha sido posible identificar una familia promiscua sin conocer previamente al menos un miembro promiscuo de ella. Por otra parte, diferenciar la promiscuidad a nivel de enzima se dificulta cuando la identidad de secuencia es alta, como en el caso de las PriA que han perdido la promiscuidad en Actinomyces [@juarez-vazquez_evolution_2017]

Para mejorar nuestro entendimiento del fenomeno además de la comparación de secuencias es necesario integrar otros elementos al análisis, Figura 2. Es difícil medir la promiscuidad en términos absolutos, por ejemplo, no se puede aseverar que una enzima es no promiscua sin haber previamente descartado todos los posibles sustratos del universo químico. Además incluso enzimas que resultan no promiscuas en análisis in vivo si son promiscuas al examinarlas in vivo [@noda_tesis_2012]. Sin embargo debido a que al adquirir una nueva función existe un umbral donde la función ancestral es conservada, es plausible estudiar transformar el problema de encontrar promiscuidad al de encontrar cambios en promiscuidad al relacionar estos últimos con las huellas que dejan los cambios funcionales[@soskine_mutational_2010,@aharoni_evolvability_2005,@bloom_neutral_2007]. Entre los elementos relevantes que correlacionan con la adquisición de una función alternativa se encuentran además de divergencia de secuencia, diversidad en vecindad genomica[@zhao__function_prediction_neighbourhood_2014], la perdida o ganancia de genes[@juarez-vazquez_evolution_2017], las expansiones genicas, i.e. el crecimiento del pangenoma endtro de un grupo taxonómico [@martinez-nunez_lifestyle_2015] y finalmente cambios estructurales o de flexibilidad durante la dinámica molecular[@zou_evolution_2015, @gatti-lafranconi_flexibility_2013 ]. Estos elementos tienen en común que reflejan un cambio en alguna propiedad genómica o biofísica observable en el registro evolutivo, de lo que se deriva que el buscar cambios en la promiscuidad de una enzima, familia o ruta, resulta mas factible por ahora que la búsqueda intrínseca de promiscuidad.

Debido a la abundancia de datos genómicos los primeros capítulos de este trabajo se centran en encontrar variaciones en secuencia, distribución del pangenoma, y vecindades genómicas para encontrar candidatos de familias, enzimas y rutas promiscuas.  
<!--- ORTHOcore Clasificacion taxonomica correcta  metaphor 
1 phyloplan [@segata_phylophlan_2013]
2 metaphor [@van_der_veen_metaphor_2014]
3 ANA e life [@juarez-vazquez_evolution_2017]
4 Tree of life and HGC [@koonin_turbulent_2015]  

--->
  
## El establecimiento de un marco de conservación permite distinguir cambios  
  
La función de una enzima es un concepto jerárquico, dependiente de la filogenia de un organismo [@szklarczyk_string_2015]. Por ello, para poder encontrar marcas de cambio funcional, por ejemplo diferencias en número de copias de una familia, primero es importante trabajar en la construcción de un marco filogenético consistente que permita ordenar inclusive organismos de la misma especie.
La dificultad de esta tarea consiste en que si los organismos que se desea ordenar son muy cercanos, marcadores clásicos como el 16s son también muy parecidos en secuencia y no permiten resolver las relaciones entre ellos. Este caso dificultó la construcción de un árbol filogenético de *Actinomyces* y con ello se imposibilitaba encontrar patrones en la matriz de presencia / ausencia de genes [@juarez-vazquez_evolution_2017].

Para solventar la falta de resolución de genes individuales en organismos cercanos puede utilizarse el conjunto de todos los genes comunes en un linaje. Este conjunto es conocido como el core genome. Se han desarrollado herramientas bioinformáticas para este problema, por ejemplo phyloPhlan fija 400 genes comunes en bacteria y trata de localizarlos dado un conjunto de genomas sin importar su linaje [@segata_phylophlan_2013]. Sin embargo el contenido de genomas procariontes suele ser muy variable debido a mecanismos como transferencia horizontal y duplicación génica [@land_insights_2015, @koonin_turbulent_2015]. Esta variabilidad puede dificultar encontrar muchos de estos 400 genes o bien puede ser que en cierto linaje no sean tan informativos. Entre organismos de la misma especie pueden suceder fenómenos como que el core siempre se reduzca al aumentar un nuevo genoma y que el conjunto total de familias geńicas (pangenoma) siempre aumente. Aunado a esta observación biológica están también las limitaciones técnicas, hay genes que no aparecen en un genóma porque este fue mal secuenciado o ensamblado y por lo tanto estos genes disminuyen el tamaño del core.

Asi pues para distinguir cambios genómicos ayuda establecer primero un orden entre los genomas del linaje a analizar. Para ello, un camino es localizar los genes del core exclusivos de cada grupo de genomas y libres de parálogos. Aunque al momento existe publicada *metaphor*, una herramienta de selección de ortólogos [@van_der_veen_metaphor_2014], al comenzar este trabajo no existía un método disponible para ello. Finalmente una vez obtenidos los genes del core es deseable contar con un algoritmo que además los concatene y entregue un árbol filogenético. 


 
 <!---    EVOMINING  Clasificación y variantes de enzimas acorde a su función 
  1 ARTS       [@alanjary_antibiotic_2017]
  2 EvoMining  [@cruz-morales_phylogenomic_2016]
  3 Sustrato plantas  [@???]
  4 Camera     [@noda-garcia_insights_2015]
  Solo se exploran ciertos linajes 
  Se ha avanzado en archaea [@martinez-nunez_promiscuity_Archaea_2017]
  --->
  
## La genómica comparativa como herramienta en la distinción de familias y enzimas promiscuas que participan en el metabolismo especializado.      
<!-- Familias expandidas tiene una zona de promiscuidad funcion antigua y nueva -->  
Una parte del metabolismo especializado está compuesta por familias enzimáticas que evolucionaron de rutas de metabolismo central [@caetano-anolles_origin_metabolism_2009].  En las familias expandidas, ya sea por duplicación o por transferencia horizontal, las expansiones pueden retener la función química de las rutas centrales [@schniete_expanding_2018,@verdel-aranda_molecular_2015], así como también la función alternativa suele estár presente presente aún a bajos niveles antes de la divergencia o duplicación [@soskine_mutational_2010, @aharoni_evolvability_2005,@bloom_neutral_200]. Por tanto las familias con expansiones en un linaje son candidatas a ser familias promiscuas en él. Se ha notado que en el linaje en que una familia enzimática es promiscua hay una zona de cambio en promiscuidad [@noda-garcia_insights_2015], Las expansiones de rutas centrales que participan en la síntesis de productos naturales son candidatos a presentar cambios en promiscuidad tanto a nivel familia como a nivel enzima.

por ello la observación de la retención de función ancestral al aparecer una función alternativa proporciona una zona favorable para la búsqueda de promiscuidad a nivel de enzima. En la familia existirá un gradiente de promiscuidad, las más cercanas a la zona de duplicación o divergencia tienen más posibilidades de tener un cambio en promiscuidad que las más conservadas y cercanas al metabolismo central.
 
Después de que en la sección anterior se estableció la posibilidad de mejorar las relaciones filogenéticas de un linaje, se abre la posibilidad de buscar en él expansiones de familias génicas de metabolismo central. Estas copias extra son candidatas a pertenecer a rutas de metabolismo especializado. Como prueba de concepto esta idea de minar genomas incorporando información evolutiva permitió la identificacion de la biosintesis de arsenolipidos [@cruz-morales_phylogenomic_2016]. La busqueda de productos naturales cuenta entre sus premisas que estos se producen en vecindades genomicas llamadas clusters y que ademas clusters cercanos (ya sea en contenido genico o en la secuencia de sus componentes), exploran variaciones metabolicas, es decir sus enzimas catalizan reacciones sobre sustratos parecidos aunque no identicos [@cruz-morales_phylogenomic_2016,@medema_computational_2015]. 

 La primera versión de evomining cuenta con 200 genomas de Actinobacteria, una base de datos de secuencias de enzimas de productos naturales y otra base de datos de secuencias de enzimas de rutas centrales curada a mano. 
 
 1 ARTS       [@alanjary_antibiotic_2017]
  2 EvoMining  [@cruz-morales_phylogenomic_2016]
  Se ha avanzado en archaea [@martinez-nunez_promiscuity_Archaea_2017]
  
 
 
 
Desarrollarla en combinacion con algoritmos de busqueda de cambios en la vecindad genomica la haran una plataforma ideal para abordar el problema de las familias, proporcionando una solucion a la dificultad de no tener conocimiento previo de un miembro promiscuo en la familia investigada.

Respecto al problema de los miembros, se propone explorar variaciones en vecindad genomica, flujo genico y dinamica molecular, como candidatos a reflejar la variacion en promiscuidad. Finalmente, 

tomando como modelo biologico el phylum Actinobacteria, un grupo de bacterias reconocido por su diversidad metabolica donde se ha probado la existencia de promiscuidad enzimatica. 

Evomining es una plataforma bioinformatica pensada para la identificacion de productos naturales   
Si se combinara evomining con la premisa de que vecindades distintas son marcadoras de funciones quimicas distintas, al encontrar una familia expandida con vecindades genomicas diferentes se podria solventar la deficiencia de otros metodos bioinformaticos consistente en que para identificar familias promiscuas se debe conocer previamente un miembro promiscuo de la misma. (Fig 4) Asi pues al combinar evomining con herramientas de vecindad genomica tanto de comparacion como de visualizacion estaremos mejorando su funcionalidad en la identificacion de familias promiscuas. En la siguiente sección BLA BKA

la variación es la materia prima de la evolucion. 

<!---    CORASON  Clasificación y variantes de clusters 
1 String                               [@snel_string_2000]
2 RAST                                 [@aziz_rast_2008,@overbeek_seed_2014]
3 clusterblast bases privadas Archaeas [@medema_ClusterBlast_2013]
4 AntiSMASH                            [@weber_antismash3_2015,@medema_computational_2015,@ziemert_evolution_genome_mining_2016]
5 Natural products en archaea [@charlesworth_untapped_natural_products_Archaea_2015] 
6 Docker [@noauthor_docker_2018, @boettiger_introduction_2015]
7 Containers [@schulz_use_2016, @gruening_recommendations_2018 ]


--->
  
## La genómica comparativa como herramienta en la priorización de clusters promiscuos    

La promiscuidad nos interesa por su produccion de variantes. Si bien en rutas centrales rescata la función en metaboismo secundario crea nuevas variantes moleculares que permiten adaptación, de hecho pangenomas grandes correlacioan con aparición de nuevas funciones enzimáticas. Considero que el concepto de promiscuidad puede ser extendido a un nuevo niivel. Promiscuidad enzimatica, promiscuida de familia, promiscuidad de cluster. En rutas centrales robustez, pero en metabolismo secundario platicidad. Pangenoma abierto cerrado, Aqui proponemos organizar los clusters y finalmente la medida de su apertura. variantes de clusters producen nuevos compuestos, ya sea por promiscuidad enzimática en un core conservado o por variación en la presencia / ausencia de genes. Un cluster recibe los mismos sustratos y los transforma en diferentes productos. 
  
  
### Expansion y contextos genomicos como herramienta de anotacion funcional  
  
Al evaluar la herramienta de análisis de promiscuidad PROMISE [@carbonell_molecular_2010] en un set de datos de la familia HisA/PriA [@noda-garcia_insights_2015] obtuve que en su mejor desempeño es (huella molecular de tamaño 6) clasifica correctamente casi todas las no promiscuas, (HisA) pero no sucede lo mismo con la familia PriA donde tiene exito en 16 de 45 casos. Al aplicar el mismo tamaño de huella a 9 miembros promiscuos de la familia IlvC no consigue predecir correctamente ninguno de ellos reflejando tal vez que en su conjunto de entrenamiento no había miembros promiscuos ilvC. Por lo menos para estas familias el conjunto de entrenamiento o los descriptores no son suficientes para la anotacion de promiscuidad.

La diversidad enzimática existente es el resultado de un proceso de expansion, mutacion y seleccion que se ha desarrollado durante el transcurso de la historia evolutiva [@khersonsky_enzyme_2010, @pearson_prehistoric_2012]. Existe evidencia de que cierto grado de promiscuidad o divergencia funcional precede a la duplicacion genica [@hughes_evolution_1994]. Por este motivo detectar expansiones ya sea duplicaciones o transferencias horizontales [@treangen_horizontal_2011], puede ser un buen punto de partida para determinar divergencia funcional y promiscuidad. No todas las expansiones denotan cambio de funcion enzimatica, algunas pueden ser meros accidentes, sin embargo dado que la funcion de una enzima suele estar relacionada con sus vecinos [@overbeek_use_1999,@zhao_prediction_2014,@zhao_discovery_2013, @verdel-aranda_molecular_2015],  una expansion en una vecindad genomica diferente de la tradicional sera un referente de adquisicion de una nueva funcion y entonces un indicador de existencia previa de promiscuidad.  
  
 Para sistematizar el estudio de contextos y vecindades genomicas se desarrollo Search Tool for the Retrieval of Interacting Genes/Proteins STRING [@snel_string_2000], que cuenta con una anotacion de ortologia jerarquica y consistente, realizada en 2000 organismos en cuyo marco interacciones de proteinas con implicaciones funcionales son predichas tanto de novo por informacion genomica de co-ocurrencia como por mineria de datos en articulos publicados. STRING es una base de datos, y como tal no permite agregar nuevos genomas para su analisis. Sus 2000 organismos incluyen especies tanto bacterianas como eucariotas. Al existir tanta diversidad, los genomas disponibles para un genero o clase especificos son escasos, p. g. de los mas de 300 genomas disponibles de Streptomyces solo 24 estan incluidos. 
  
Para resolver la baja cobertura de STRING hacia ciertos grupos taxonomicos se pueden desarrollar scripts de vecindad genomica utilizando RAST (Rapid Annotation using Subsystem Technology); un servicio interactivo de anotacion automatica de genomas de bacterias y arqueas [@aziz_rast_2008,@overbeek_seed_2014] donde la funcion de cada gen se asigna de acuerdo a conocimiento previo de subsecuencias de organismos cercanos filogeneticamente, cuando es posible se incluye en un subsistema metabolico. Estamos en una era de explosion de datos genomicos, proximamente se espera contar con millones de genomas bacterianos incluso provenientes de bacterias no cultivables, por ello los algoritmos deben ser constantemente optimizados a los nuevos volumenes de datos [@medema_computational_2015]. Ante esta expectativa seria muy util desarrollar algoritmos de analisis genomico que sean de codigo libre o al menos interactivos para que cada laboratorio pueda personalizarlos para sus propios genomas.
  
Finalmente, no solo la vecindad genomica inmediata puede ser utilizada como distintivo en la busqueda de promiscuidad, diferencias en el contexto genomico en genes relacionados con una enzima promiscua, sin importar su ubicacion dentro del genoma tambien pueden ser relevantes para la perdida o ganancia de funcion quimica [@noda-garcia_evolution_2013], (Juarez Vazquez et al 2015). 

  
   
###Contexto y vecindades genomicas  
En 2012 fueron analizados 102 genomas de 29 familias de Actinobacteria [@noda_tesis_2012]. sugiriendo que al menos en *Corynebacteria* el contexto y la vecindad genomica incidian en la sub-funcionalizacion de PriA en subHisA [@noda-garcia_evolution_2013]. Respecto a IlvC, otra familia involucrada en la sintesis de aminoacidos fue estudiada y caracterizada bioquimicamente en 1 Corynebacterium y 8 Streptomyces [@verdel-aranda_molecular_2015]. Para ampliar estos resultados, utilizando la anotacion de RAST y una generalizacion de la definicion de vecindad de STRING, se diseño un algoritmo para identificar vecindades similares asi como uno de visualizacion de contexto, ambos disponibles como software libre en github [nselem/perlas](https://github.com/nselem/perlas) .  
  
El algoritmo de clasificacion de vecindades permite agruparlas en clusters y calificar estos clusters segun su conservacion dado un grupo de bacterias. La definicion de vecindad y similitud de vecindad esta descrita posteriormente en los metodos. El algoritmo fue aplicado a la familia IlvC en 290 Streptomyces resultando 9 clusters [Datos](http://148.247.230.43/nselem/CONTEXTS/REL_St275/ilvC/Contextos.php) entre los mas poblados el primero cuenta con 279 elementos, otro con 9 elemento y dos mas con 7 miembros (Fig 3), resultados experimentals son congruentes con que existe divergencia funcional entre miembros de clusters distintos [@verdel-aranda_molecular_2015]

Natural products genomic era[@harvey_re-emergence_2015]   

  <!---    Variación dentro de la familia priA -->

<!--- PriA  
Investigacion otros taxa de Investigacion en Actinos  [@juarez-vazquez_evolution_2017, @verduzco-castro_co-occurrence_2016, @noda-garcia_evolution_2013, @baronagomez_occurrence_2003,@newton_structural_hisA_innovation_2017,@koenigsknecht_perturbations_HisA_Salmonella_2012,@soderholm_two-step_HisA_2015]
Variacion residuos  Tesis Lia pendiente analizar rutas  2017 HisA[@noda_tesis_2012] 
Docking estrategias moleculares Lia articulo  [@noda-garcia_evolution_2013]
Ernesto articulo  GTP [@verduzco-castro_co-occurrence_2016] 
--->
  
## Estudio de una familia  PriA      
### Caracterizacion in vivo  
No todas las familias promiscuas provienen de expansiones, tal es el caso de PriA en Actinobacteria, donde no tiene expansiones y hasta el momento no se le conoce participación en rutas de metabolismo especializado. 

cuya promiscuidad es debida a la pérdida de TrpF 
 Algunas enzimas PriA no han mostrado promiscuidad in vitro pero si in vivo ya que sobreviven en un medio sin triptofano, es decir in vivo complementan la funcion trpF.  Para la construccion de cepas de Streptomyces con variantes no nativas de priA minimizando la modificacion genomica y el efecto de sobreexpresion, se planea utilizar E. coli como intermediario para realizar seleccion por auxotrofia. Se cuenta con un conjunto de plasmidos para transformar a E. coli asi como con las mutantes sencillas de E. coli para trpF y hisA que permiten realizar seleccion por auxotrofias. Ademas tenemos una coleccion de cepas nativas de Streptomyces asi como un mutante de PriA de S. coelicolor. Se optimizo una reaccion de PCR para la amplificacion de un segmento de DNA de S. coelicolor que contiene a priA.
  
### Caracterizacion bioquimica in vitro.  
De la familia PriA y sus subfamilias se han caracterizado bioquimicamente miembros selectos de Actinomycetaceae, Bifidobacteriaceae, Micrococcaceae, Acidimicrobiaceae, Corynebacterium, Mycobacteriaceae, Streptomycetaceae, Camera (provenientes de metagenoma), reconstrucciones ancestrales, 80 mutantes de Corynebacterium, y 2 mutantes de Camera mediante cineticas enzimaticas para calcular las constantes Kcat,Km. El genero Streptomyces, el que cuenta con mayor cantidad de genomas disponibles representa una oportunidad muy poco explotada de explorar la influencia del contexto y la vecindad genomicas en secuencias de PriA (Tabla 3, Figura 5).
  
### Modelado de dinamica molecular  
La dinamica es un metodo que permite hacer simulaciones de particulas que sirve para obtener informacion de propiedades macroscopicas de un conjunto de atomos [@petrenko_molecular_2001,@kukol_molecular_2008]. Es util en el marco de mi proyecto porque permite la exploracion del espacio conformacional, y se ha visto que este esta relacionado con la actividad de la enzima [@sikosek_biophysics_2014], ademas dado un conformero permite verificar su estabilidad. Resuelve la ecuacion de movimiento de Newton con base a una configuracion inicial, las fuerzas interatomicas como los enlaces covalentes, las fuerzas de Van der Waals  y la carga de las particulas[@campbell_biophysical_2012]. Entonces para generar una simulacion de dinamica molecular, debe contarse con una estructura como punto de partida, ya sea esta cristalografica o modelada de novo o por homologia. El laboratorio de bioinformatica y biofisica computacional ha desarrollado un protocolo de generacion de modelos homologos estructurales y dinamicas moleculares (Carrillo-Tripp et al 2015 in prep); con este pipeline se han generado dos estructuras de Camera [@noda-garcia_insights_2015], 30 estructuras y dinamicas de miembros de Actinobacteriaceae y Bifidobacteriaceae (Vazquez-Juarez et al in prep.) y finalmente una estructura de subHisA de Corynebacterium diphteriae. En la familia Streptomyces, interesante debido a su variacion en contexto genomico y en mediciones in vitro aun no se modelan dinamicas moleculares aunque 40 estructuras por homologia estan en proceso. 
  
En un estudio de subHisA [@noda_tesis_2012] se utilizo el método de dinámica molecular y se comparó el número de confórmeros entre miembros de subHisA y PriA, resultando mayor el de PriA como corresponde a una enzima promiscua. El estudio sobre la relación dinámica-flexibilidad de $\noindent\beta$-lactamasas  utiliza replica exchange, una variacion de dinamica molecular que corre replicas en paralelo a distintas temperaturas [@bai_replica_2006]. Una desventaja de este metodo es que por el costo computacional de las replicas agregar explicitamente otras moleculas a la simulacion como el solvente no es posible en tiempo razonable. Una vez generadas las dinamicas moleculares se procedera a calcular tanto el numero de conformeros como el indice de flexibilidad dsi [@zou_evolution_2015]. Se esta desarrollando PEDB, promiscuous enzyme database, una base datos genomicos, evolutivos, bioquimicos y estructurales y de metabolismo de PriA en Actinobacteria donde se procedera al analisis de los mismos (http://148.247.230.43/nselem/PHP/queries.html).
  
En conclusion la promiscuidad enzimatica es un fenomeno complejo debido a multiples causas. Existe una gran variedad de estudios con enfoques puntuales sobre aspectos estructurales, dinamicos y evolutivos sin embargo hasta ahora no se han reportado trabajos multidisciplinarios que involucren a todas las partes involucradas
    
\clearpage  
  
