---
header-includes:
- \usepackage{graphicx,latexsym}
- \usepackage{amssymb,amsthm,amsmath}
- \usepackage{longtable,booktabs,setspace}
- \usepackage{lscape} 
output:
  pdf_document: default
  word_document: default
---
```{r load_pkgs_4,message=FALSE,echo=FALSE}
# List of packages required for this analysis
pkg <- c("dplyr", "ggplot2", "knitr", "devtools")
# Check if packages are not installed and assign the
# names of the packages not installed to the variable new.pkg
new.pkg <- pkg[!(pkg %in% installed.packages())]
# If there are any packages in the list that aren't installed,
# install them
if (length(new.pkg))
  install.packages(new.pkg, repos = "http://cran.rstudio.com")
# Load packages
library(dplyr)
library(ggplot2)
library(knitr)
library(kableExtra)
if(!require(reedtemplates)){
  library(devtools)
  devtools::install_github("ismayc/reedtemplates")
  }
library(reedtemplates)
```

```{r load_pkgs_chapter4, message = FALSE,echo=FALSE}
# List of packages required for this analysis
pkg <- c("dplyr", "ggplot2", "knitr", "devtools","RColorBrewer")
# Check if packages are not installed and assign the
# names of the packages not installed to the variable new.pkg
new.pkg <- pkg[!(pkg %in% installed.packages())]
# If there are any packages in the list that aren't installed,
# install them
if (length(new.pkg))
  install.packages(new.pkg, repos = "http://cran.rstudio.com")
# Load packages
library(dplyr)
library(plyr)
library(reshape)
library(ggplot2)
library(knitr)
library(RColorBrewer)
hm.palette <- colorRampPalette(rev(brewer.pal(11, 'Spectral')), space='Lab')  
#library(genstats) ## Next libraries are for coursera
library(devtools)
library(Biobase)
library(scales) # 
library(xlsx) # For save data on excel
```

# La familia PriA 

```{r isomerizacion, results = "asis",message=FALSE,echo=FALSE}
label(path = "chapter4/isomerizacion.pdf", 
      caption = "La reacción que cataliza PriA es una isomerización donde abre un anillo de cinco carbonos.",
      scale=1,
      label = "isomerizacion", 
      cap.size = "footnotesize",
      alt.cap="La reacción que cataliza PriA es una isomerización donde abre un anillo de cinco carbonos.",
      type = "figure")
```

PriA es la familia de enzimas de Actinobacteria homóloga a la familia HisA existente en Enterobacteria, Cyanobacteria, _Pseudomonas_ y Archaea. Según las definiciones de este trabajo PriA es una familia promiscua ya que varios miembros de PriA han demostrado mediante cinéticas enzimáticas _in vitro_, su capacidad de catalizar tanto la reacción correspondiente a su homólogo HisA como la isomerización que cataliza TrpF. Como ya se explicó en la introducción TrpF es una reacción involucrada en la producción de triptofano. Es decir, se ha mostrado que en varias Actinobacterias PriA participa a la vez en las rutas de síntesis de histidina y triptofano. Los primeros miembros caracterizados como promiscuos en esta familia fueron _Streptomyces coelicolor_ y _Mycobacterium tuberculosis_ [@baronagomez_occurrence_2003] durante el año 2003. 

La mayoría de las actinobacterias han perdido el gen _trpF_ aunque conservan el resto del operón de triptofano, por lo que se cree que la promiscuidad de PriA está extendida en un gran subconjunto de Actinobacteria. En la ruta de histidina PriA isomeriza el sustrato ProFAR en PRFAR, realizando la función HisA. En la ruta de triptofano PriA lleva a cabo la isomerización de PRA en CdRP actuando análogamente a la función TrpF en la ruta del triptofano. La vecindad genómica de PriA en _Streptomyces coelicolor_ y en otras Actinobacterias contiene genes tanto del operón de histidina como del de triprofano.

Además, en Actinobacteria PriA ha mostrado un gradiente funcional. Esta variación divide a la familia en varias subfamilias según su capacidad catalítica en los sustratos ProFAR y PRA.  En la introducción mostramos datos que ejemplifican las subfamilias de PriA, incluyendo ejemplos de miembros de PriB, la subfamilia ubicada en el género _Streptomyces_ con baja capacidad de catálisis para la función TrpF. Varios _Streptomyces_ con un ortólogo en la familia PriB, se diferencian de otras Actinobacterias en que contienen en su genoma un gen _trpF_ localizado fuera del contexto genómico inmediato de los operones de histidina y triptofano. Otra subfamilia de PriA es subHisA, que ha perdido totalmente la actividad TrpF, existen miembros de subHisA en _Corynebacteria_ y en _Actinomyces_. Finalmente en Actinomyces encontramos la subfamilia _subTrpF_ que ha perdido la actividad de HisA.  

En este capítulo en las siguientes secciones se exploran cuatro apectos de la familia PriA. _i)_ La distribución y el contexto genómico de PriA en diversos linajes genómicos. _ii)_ La información contenida a nivel de aminoácidos en variantes de PriA como medio de studio de rutas evolutivas y su relación con la reconstrucción de su estructura tridimensional. _iii)_ Las posibles afinidades de PriA por otros sustratos con métodos bioinformáticos, y finalmente _iv)_ La validación experimental de PriA en sustratos diferentes de PRA y ProFAR o bien en combinaciones de los mismos.  

  
## PriA como modelo de familia enzimática donde las expansiones no son condición necesaria para la promiscuidad.  
#### PriA en EvoMining  
Para explorar PriA en diversos linajes genómicos se utilizaron las herramientas EvoMining y CORASON descritas en los capítulos previos. Se investigaron las expansiones de la familia PriA en los linajes Actinobacteria, Cyanobacteria, _Pseudomonas_ y Archaea. En Actinobacteria, donde se sabe que PriA es promiscua no se detectaron copias extra. En la `r ref(label = "PriA_Expansiones", type = "figure")` se muestra el número promedio de copias por genoma en los linajes genómicos seleccionados. Según EvoMining en Actinobacteria no hay expansiones, prácticamente todas las copias son reconocidas como de metabolismo central (rojo o morado) aunque algunas PriA además son marcadas por antiSMASH como parte de algún cluster biosintético (morado). En cambio en Cyanobacteria, _Pseudomonas_ y Archaea la figura muestra en negro las copias extra de las que no se conoce su destino metabólico. El caso de Archaea es llamativo porque las copias de metabolismo central llegan en promedio hasta .5 copias por genoma, es decir muchos genomas de Archaea no cuentan con una copia de PriA, y en cambio, contrario a Actinobacteria, un 50% de la copias es marcado en negro, es decir varios de los genomas que tienen al menos una copia de PriA en realidad tienen dos copias.Esta figura muestra que en Actinobacteria PriA consituye un ejemplo de familia promiscua mayoritariamente distribuida con una sola copia por genoma. Esta observación demuestra que para que una familia sea promiscua no es imperativo tener copias extra con marcas de reclutamiento en metabolismo especializado. Aunque las copias extra suelen ser una indicación de promiscuidad, no son una condición necesaria. Tanto EvoMining como CORASON mostraron que existen excepciones de organismos donde PriA tiene doble copia, tanto en Actinobacteria como en otros linajes genómicos.  
 

```{r PriA_Expansiones, results = "asis",message=FALSE,echo=FALSE}
label(path = "chapter4/PriAExpansiones.png",
      scale=.8,
      caption = "Expansiones de PriA en Actinobacteria, Cyanobacteria, Pseudomonas y Archaea", 
      label="PriA_Expansiones",
      cap.size = "footnotesize",
      alt.cap="Número promedio de copias por genoma de PriA en Actinobacteria, Cyanobacteria, Pseudomonas y Archaea. Los colores muestran el destino metabólico asignado a cada copia según EvoMining. En rojo están los BBH a las enzimas semilla de metabolismo central. En morado las enzimas de metabolismo central también reconocidas por antiSMASH como parte de unBGC y en negro las copias sin un destino metabólico conocido." ,
      type = "figure")
```

Después del conteo de número de copias promedio, se analizaron los árboles de PriA de EvoMining, tanto los coloreados de acuerdo al número de copias, `r ref(label = "PriAEvoMiningCopies", type = "figure")`, como los coloreados según el destino metabólico, 
`r ref(label = "PriATrees", type = "figure")`. En Actinobacteria la mayoría de las hojas son verdes reafirmando que existe sólo una copia por genoma en ese organismo. Sin embargo, existen varias hojas de color amarillo, indicando de dos copias en ese genoma. Las Actinobacterias con dos copias son _Ornithinimicrobium pekingense_ DSM 21552, _Pseudonocardia_ sp. P2, _Serinicoccus marinus_ DSM 15273, _Serinicoccus profundi_ MCCC 1A05965, _Sphaerobacter thermophilus_ DSM 20745 y _Streptomyces_ sp. CT34. 

En Cyanobacteria, _Pseudomonas_ y Archaea en contraste con Actinobacteria, se muestran una mezcla entre organismos que poseen una (verdes) o dos copias (amarillos) de PriA. Sin embargo al analizar detalladamente los árboles producidos por EvoMining en los distintos linajes, observamos que las copias extra tanto de Cyanobacteria como de _Pseudomonas_ son en realidad miembros de otras familias enzimáticas, que guardan cierta similitud de secuencia con PriA. En Cyanobacteria y _Pseudomonas_ la copia extra está en una rama divergente y muy poblada del árbol. En ambos casos esta segunda copia está en su mayoría anotada por RAST como imidazol glicerol fosfato sintasa ciclasa. En Archaea sin embargo, diversas especies de la clase Methanomicrobia sí tienen dos copias de PriA. 

```{r PriAEvoMiningCopies, results = "asis",message=FALSE,echo=FALSE}
label(path = "chapter4/PriAEvoMiningCopies.pdf", 
      caption = "Copias extras de PriA en Actinobacteria, Cyanobacteria, {Pseudomonas} y Archaea",
      scale=.8,
      label = "PriAEvoMiningCopies", 
      cap.size = "footnotesize",
      alt.cap="Número de copias de PriA en Actinobacteria, Cyanobacteria, {Pseudomonas} y Archaea. En Actinobacteria, donde se ha comprobado su promiscuidad enzimática la moda en el número de copias es uno (verde). En Cyanobacteria y Archaea se observa una mezcla de hojas verdes y hojas amarillas, donde las amarillas son nodos que pertenecen a organismos con dos copias. También en estos linajes algunos organismos poseeen tres copias (morado) y cuatro o cinco (rojo). En {Pseudomonas} la mayoría de los organismos muestran dos copias",
      type = "figure")
```

Después de explorar cuáles organismos tienen expansiones de PriA, a continuación se muestra en la `r ref(label = "PriATrees", type = "figure")` el posible destino metabólico de las copias extra de la familia. El árbol de Actinobacteria está poblado de hojas rojas `r ref(label = "PriATrees", type = "figure")`, es decir de PriA dedicadas al metabolismo conservado, en este caso relacionado a las rutas de Histidina y Triptofano. Sin embargo hay algunas hojas grises, como es el caso de los dos _Serenicoccus_ mencionados previamente. Es posible que estas PriA puedan tener funciones alternativas. Además, en Actinobacteria la PriA de _Janibacter Hoilley_, la rama más larga del árbol, es muy divergente. Esto se debe a que existe una fusión de PriA con HisH. La fusión de genes bacterianos es un mecanismo común para formar proteínas multidominio [@pasek_gene_2006]. De hecho, dentro del operon de histidina existen fusiones reportadas HisNB y HisIE con proteínas bifuncionales en ciertas proteobacterias [@fani_origin_2005]. La fusión aquí presentada no parece ser un artefacto de anotación ya que hay otros genomas de _Janibacter_ con secuencias de PriA más grandes que el promedio. Los árboles que se produjeron por EvoMining están disponibles para exploración interactiva en Microreact en los links de la `r ref("arboles", type = "table")`:  

Table: Árboles EvoMining de PriA en MicroReact \label{tab:arboles}  
  
|  Linaje	| Link al árbol de EvoMining en Microreact  	|  
|---	|:---:|  
|  Actinobacteria	|  [7g2IGfkv9](https://microreact.org/project/7g2IGfkv9)	|  
|  Cyanobacteria	|[qF6jWRMox](https://microreact.org/project/qF6jWRMox) 	|  
|  	_Pseudomonas_| [ydff6DWqs](https://microreact.org/project/ydff6DWqs)	|  
|  Archaea	|  [Ig-m9Cm6f](https://microreact.org/project/Ig-m9Cm6f)|  

En Cyanobacteria hay pocas predicciones de EvoMining, lo que se muestra en escasas hojas verdes `r ref(label = "PriATrees", type = "figure")` que además no están localizadas cerca de su reclutamiento la HisA de saxitoxin, el BGC proveniente de Cyanobacteria. Varias de las copias extra de Cyanobacteria corresponden a HisF, la subunidad enzimática imidazol glicerol fosfato sintasa parte también del operón de histidina. HisA proviene de una duplicación de un ancestro común de la mitad de su tamaño y HisF proviene de la duplicacion de HisA [@fani_evolution_1994,@fani_paralogous_1997]. Por ello puede considerarse que EvoMining en efecto está encontrando una expansión de HisA que consiste en la familia HisF en el linajes Cyanobacteria, lo mismo ocurre en _Pseudomonas_. En su momento HisF fue parte del _dispensable genome_, no todos los organismos poseían esta expansión, posteriormente, al parecer antes del último ancestro común de Archaea, Bacteria y Eukarya, la síntesis de histidina fue fijada [@fondi_evolution_2009]. Este es un caso donde lo que alguna vez fue _dispensable genome_ / metabolismo secundario, se ha vuelto _shell genome_ / metabolismo conservado y donde se muestra que en estos linajes Cyanobacteria y _Pseudomonas_ EvoMining aún es capaz detectar esa marca de expansión. De hecho se ha reconstruido una HisF ancestral con el objetivo de probar si retenía la actividad de HisA, es decir si poseía promiscuidad enzimática [@merkl_reconstruction_2016]. LUCA-HisF mostró no ser promiscua para los sustratos de HisA ni tampoco para su similar el sustrato TrpF.  

En _Pseudomonas_ hay una gran población de predicciones de EvoMining, pero el árbol tiene similitudes con Cyanobacteria, la rama divergente corresponde en su mayoría a copias de HisF. De hecho, el reclutamiento que hace que el árbol de _Pseudomonas_ tenga una rama verde está anotado funcionalmente no como una HisA, sino como una [HisF](https://www.ncbi.nlm.nih.gov/protein/CAB65215.1/) parte de un BGC que produce un lipopolisacárido en la Proteobacteria _Legionella pneumophila_. En Archaea, la rama central con una mezcla de hojas grises y rojas `r ref(label = "PriATrees", type = "figure")` contiene también copias de HisF provenientes de genomas de _Sulfolobus_. Al verficar en el árbol interactivo en Microreact  `r ref(label = "arboles", type = "table")` el número de copias presente en organismos con un homólogo clasificado como HisF se comprobó que los _Sulfolobus_ sólo poseen una copia en este árbol. Sin embargo, tanto al explorar manualmente los genomas de _Sulfolobus_, como al revisar la literatura sobre metabolismo de histidina en Archaea se encontró que sí se han encontrado homólogos de PriA en genomas de _Sulfolobus_ [@fondi_evolution_2009]. Por tanto este árbol sugiere que aunque existe tanto PriA como su expansión HisF en el género _Sulfolobus_, la copia HisF es la más parecida a la semilla con que se generó este árbol. Además la similitud de secuencia del homólogo de HisA no fue suficiente para recuperar copias de HisA en este experimento computacional. Algunas de los hojas grises del árbol sin destino metabólico conocido serán exploradas en la siguiente sección.   

```{r PriATrees, results = "asis",message=FALSE,echo=FALSE}
label(path = "chapter4/PriAEvoMining.pdf", 
      caption = "Árboles de destino metabólico de PriA en Actinobacteria, Cyanobacteria, {Pseudomonas} y Archaea según EvoMining",
      scale=.8,
      cap.size = "footnotesize",
      alt.cap="Árboles de destino metabólico de PriA en Actinobacteria, Cyanobacteria, {Pseudomonas} y Archaea según EvoMining",
      label = "PriATrees", 
      type = "figure")
```

Los reclutamientos conocidos, marcados en azul en el árbol, que tuvo la familia expandida PriA/HisA en estos linajes genómicos están listados en la tabla `r ref("reclutamientos", type = "table")`.  Entre ellos se encuentran dos toxinas de Cyanobacteria [@moustafa_origin_2009], un lipopolisacárido producido por una Proteobacteria y un BGC productor de cloro-pentostatina producido en Actinobacteria [@gao_biosynthesis_2017]. 


Table: Reclutamientos de expansiones de PriA en MIBiG \label{tab:reclutamientos}  
$$
\resizebox{\columnwidth}{!}{%
\begin{tabular}{ l c c c}
\hline \\ [-1.5ex]  
Compuesto & Organismo & BGC origen & Clase \\ [1ex]  
\hline \\ [-1.5ex]
\href{http://mibig.secondarymetabolites.org/repository/BGC0001484/index.html\#cluster-1}{ada}&\textit{Actinomadura} sp. ATCC 39365&Actinobacteria& Otros  	  \\ [1ex]  
\href{http://mibig.secondarymetabolites.org/repository/BGC0000188/index.html\#cluster-1}{saxitoxin}&\textit{Cylindrospermopsis~raciborskii} T3&Cyanobacteria&Alcaloide \\ [1ex]  
\href{http://mibig.secondarymetabolites.org/repository/BGC0000928/index.html\#cluster-1}{toxin }&\textit{Dolichospermum~circinale} AWQC131C & Cyanobacteria & Otros    \\ [1ex]  
\href{http://mibig.secondarymetabolites.org/repository/BGC0000775/index.html\#cluster-1}{lipopolisacárido}	&\textit{Legionella~pneumophila}	& Proteobacteria & Sac\'arido    \\ [1ex]  
\hline
\end{tabular}}
%}
$$
\normalsize

La pentostatina es un antibiótico nucleosídico derivado de adenosina, cuyo cluster es llamado _ada_ . La PriA del cluster _ada_ es llamada _adaK_ y sí parece participar del cluster, ya que muestra una isomerización sobre un sustrato similar a los nativos de PriA, `r ref(label = "ada", type = "figure")`, con un anillo de 5 carbonos, dos OH, un oxígeno y un grupo fosfato . Esta isomerización es muy parecida a la que realiza PriA sobre ProFAR y PRA. Esta PriA no es una copia extra, sino la copia única de este organismo. Este contexto genómico no se encuentra conservado en las copias vecinas en el árbol. Es relevante mencionar que la mutante de PriA no suprime la producción de este antibiótico en _Actinomadura_ sp. ATCC 39365, por lo que los autores especulan que otra enzima podría estar realizando la isomerización redundantemente. _Actinomadura_ no posee una copia de TrpF que sería el candidato inmediato.       
 
 
```{r ada, results = "asis",message=FALSE,echo=FALSE}
label(path = "chapter4/ada.png", 
      caption = "PriA participa en la síntesis del antibiótico {ada} en {Actinomadura} ",
      scale=.6,
      label = "ada", 
      cap.size = "footnotesize",
      alt.cap="PriA participa en la síntesis del antibiótico {ada} en {Actinomadura}. Los sustratos nativos de Pria, ProFAR y PRA son isomerizados de manera muy similar a un paso en la ruta de síntesis de {ada} ",
      type = "figure")
```

\clearpage

## Análisis de contextos genómicos de PriA/HisA en distintos linajes utilizando CORASON como herramienta de visualización.  
### Contextos genómicos de HisA en Actinobacteria  
```{r ActinoCORASON, results = "asis",message=FALSE,echo=FALSE}
label(path = "chapter4/CORASON/ActinoCORASON.pdf", 
      caption = "Contextos de PriA en Actinobacteria",
      scale=.9,
      label = "ActinoCORASON", 
      cap.size = "footnotesize",
      alt.cap="Contextos de PriA en Actinobacteria",
      type = "figure")
``` 
En Actinobacteria, se observó que todos los _Streptomyces_ tienen el cluster de PriA parcialmente conservado con respecto al BGC de _Streptomyces coelicolor_. Ejemplos de ello son _S. roseous_, _S. sviceus_, _S. sp C_ y _S. Mg1_ donde genes tanto de la ruta de histidina como de triptofano rodean a PriA. Otros como _S rimosus_ , _S HmicA12_ y _S. sp CT34_ tienen los genes de triptofano más alejados  `r ref(label = "ActinoCORASON", type = "figure")` . Como ya se describió en la sección de EvoMining, el único organismo de este género con una copia extra de PriA es _Streptomyces_ CT34. Esta copia parece deberse a transferencia horizontal dado que su mejor hit en NCBI proviene de una _Lentzea_. Aún así parece ser un homólogo lejano ya que tuvo 50% de identidad en 98% de cobertura con respecto a la copia de _Lentzea_. Otro caso interesante en Actinobacteria son las Actinomaduras, ya que CORASON muestra que el cluster _ada_ no está conservado en ellas (datos no mostrados). Además, también en Actinobacteria CORASON muestra en _Sporichthya polymorpha_ DSM 43042 una PriA precedida por una NRPS, una enzima por excelencia de productos naturales. En otros organismos antiSMASH predice que PriA forma parte de clusters putativos, por ejemplo en _Modestobacter marinus_ NC_0179551, _Geodermatophilus obscurus_, y en _Streptacidiphilus jeojiense_. Los contornos de los genes reconocidos por antiSMASH como parte de un BGC son marcados en azul en las figuras de CORASON.  
  
### Contextos genómicos de HisA en Archaea  
```{r ArchaeaCORASON, results = "asis",message=FALSE,echo=FALSE}
label(path = "chapter4/CORASON/ArchaeaCORASON.pdf", 
      caption = "Contextos de PriA en Archaea",
      scale=.8,
      label = "ArchaeaCORASON", 
      cap.size = "footnotesize",
      alt.cap="Contextos de PriA en Archaea",
      type = "figure")
``` 

En cuanto al contexto de HisA en Archaea la `r ref(label = "ArchaeaCORASON", type = "figure")` muestra que existen contextos como los de _Thermococcus kodakarensis KOD1_ y _Thermococcus sp JCM 11816_ donde _hisA_ está rodeada de genes tanto de histidina como de triptofano. Sin embargo esta configuración conjunta no es la generalidad. En Archaea, se conocen tres escenarios para el operón de histidina, el primero es la no existencia del operón, con los genes de síntesis dispersos en el genoma. El segundo escenario es la existencia de suboperones pequeños como _hisHAF_ y finalmente el tercer escenario es el operón con la mayoría de los genes juntos aunque no siempre en el mismo orden [@fondi_evolution_2009]. 

En efecto en Euryarchaeota están presentes los tres escenarios, en _Archaeoglobales_ y _Halobacteriales_ los genes del operón _his_ están distribuidos en el genoma, como muestran los contextos de _hisA_ en _Halorubrum tebenquichense_ y _Halonotius sp._ sin ningún otro gen del operón cerca. En _Thermosarcinales_ donde ya se conocía la existencia del suboperón _hisGBA_, se observó que éste se encuentra conservado en la mayoría de los miembros del orden como ejemplifica el contexto correspondiente a _Methanosarcina lacustris_. En _Thermococcales_ se conocía la configuración _hisGDBHAFIEC_ que es confirmada por los tres _Thermococcus_ de la `r ref(label = "ArchaeaCORASON", type = "figure")`, donde además se muestran dos contextos acompañados del su operón de triptofano _trpCDEGF_, resultando un contexto total de  _hisGDBHAFIECXtrpCDEGF_. En el phylum Thaumarchaeota se habían estudiado sólo dos organismos y estos presentaban la configuración _hisGDCXBHAI_. En contraste en este trabajo encontramos en el orden _Nitrosopumilales_ la configuración _hisDCXBHAFIE_, donde además la _hisX_ es una fosfatasa homóloga a la _hisX_ presente en _T. kodakarensis_ . Este patrón es común en Thaumarchaeota, aunque también se muestra la existencia del suboperón _hisAF_ en _Aigarchaeota_  así como la configuración de genes dispersos en el genoma en _Thaumarchaeota archaeon JGI OTU-1_. En Crenarchaeota _hisCGABFDEHI_ está presente según la anotación funcional de RAST, aunque no todos los genes aparecen en color en la figura debido a la baja identidad de secuencia que conservan con respecto al contexto de referencia de _T. kodakarensis_. En _Pyrobaculum neutrophilum_ está parcialmente conservado el operón con la configuración _hisCEDFBA_, nuevamente con algunos genes con baja identidad de secuencia respecto a _T. kodakarensis_. La configuración genes dispersos en el cromosoma en el phylum Crenarchaeota es mostrada en el contexto de _Ignicoccus islandicus_. Finalmente fue analizado el contexto de _hisA_ en Bathyarchaeota un phylum donde no se contaba con información previa. En Bathyarchaeota se conserva como en Thaumarchaeota el ordenamiento _hisGDCXBHAI_, aunque existen otras configuraciones como muestra _Bathyarchaeota archaeon B25_.

Otra característica interesante de la visualización de los contextos de HisA en Archaea es que los tamaños de _hisA_ son más variados que en Actinobacteria. Esta característica se debe tanto a variación intrínseca del tamaño de _hisA_ como a diversas fusiones. Por ejemplo en _Halonotius sp J07HN6_ _hisA_ se encuentra fusionada con _flaJ_ una proteína relacionada con la construcción de flagelos en Archaea. En Candidatus _Bathyarchaeota archaeon B26-1_ _hisA_ se muestra fusionada con _hisF_. 

No existe una configuración conservada que prevalezca en todo Archaea. Esto puede deberse a que Archaea es un dominio, no un phylum como Actinobacteria, y por tanto hay una mayor distancia entre los organismos que la conforman.  

### Contextos genómicos de HisA en saxitoxin    

```{r PriAcorason, results = "asis",message=FALSE,echo=FALSE}
label(path = "chapter4/CORASON/saxitoxin.pdf", 
      caption = "HisA en saxitoxin, un cluster de Cyanobacteria ",
      scale=.7,
      label = "saxitoxin", 
      cap.size = "footnotesize",
      alt.cap="HisA en saxitoxin, un cluster de Cyanobacteria ",
      type = "figure")
```
Como se mostró en la sección de análisis de expansiones de HisA con EvoMining en Cyanobacteria, _hisA_ aparece dentro del cluster reportado como productor de saxitoxina en MIBiG. El contexto que rodea al reclutamiento de _hisA_ en el cluster de saxitoxina no está conservado en Cyanobacteria según la visualización de contextos producida por CORASON. Tomando como semilla la secuencia de HisA del BGC de saxitoxina y como referencia el cluster de saxitoxina, se muestra que si bien los reguladores del BGC saxitoxina sí están conservados en la vecindad genómica de HisA en otros organismos, este no es el caso para las enzimas biosintéticas del _cluster_. Además en el lado izquierdo de la `r ref(label = "saxitoxin", type = "figure")` se muestra que la HisA del BGC saxitoxina no está ubicada en una rama de PriA divergente, al contrario está embebida en la parte más conservada. Por estas razones es posible que PriA esté en la orilla del BGC de saxitosina y más bien no participe en la síntesis de este compuesto o bien que mantenga su función primaria y a la ve tenga una función aún desconocida teniendo un papel en la regulación de la producción de saxitosina.

## Evolución molecular y estructural de PriA    
En esta segunda sección concerniente a la familia PriA se busca información contenida en la secuencia de aminoácidos. En la primera parte se discute cómo en datos de evolución dirigida en el laboatorio no se encontró ninguna trayectoria en donde algún paso incrementara la actividad de PriA en sus dos sustratos nativos. En la segunda parte se muestra una reconstrucción de la estructura tridimensional de PriA basada en la covarianza de sus aminoácidos en secuencias del registro evolutivo.  
  
### Al transformar una subHisA en una PriA mediante mutaciones no se observó ninguna trayectoria creciente para ambos sustratos (darwiniana)  
En esta sección analizamos cómo cambia la capacidad catalítica de PriA sobre un sustrato mientras se varía la del otro. Para ello se utilizaron datos de mutantes de subHisA de _Corynebacterium diphteriae_. Estas mediciones de cinéticas enzimáticas fueron obtenidos del trabajo de tesis de Lianet Noda [@noda_tesis_2012]. A partir de la secuencia original que se mostró es una subHisA, se realizaron mutantes con el objetivo de alcanzar la promiscuidad, es decir de convertir la enzima subHisA en una PriA. Se comenzó con diferentes mutantes puntuales adicionando una mutación cada vez, hasta llegar a una con 11 mutaciones. En esta colección de mutantes varias ganaron la función de PRA isomerasa, a distintos niveles. La que alcanzó mayor actividad PRA isomerasa fue la $9.3$, una variante con nueve mutaciones. En estos datos quedaba pendiente la exploración de las rutas, es decir cómo es el camino desde una mutante sencilla hasta una múltiple ¿cuántas rutas son posibles? ¿Existe alguna tendencia en ciertos momentos de la ruta sobre el incremento/decremento de alguna  de las dos funciones?  

Asi pues se desarrolló un [programa](https://github.com/nselem/perlas/tree/master/LiaTrayectory)  utilizando recursividad para reconstruir todas las rutas posibles. El total de rutas calculadas hasta la mutación 11 fue de 2928 caminos, las rutas posibles hasta la mutante 9.3 son 790. Estas rutas son mostradas en la `r ref(label = "PriARutas", type = "figure")`. 

```{r PriARutas, results = "asis",message=FALSE,echo=FALSE}
label(path = "conclusion/Solocirculos.png", 
      caption = "Rutas desde una subHisA hasta una variante con 9 mutaciones",
      scale=.6,
      label = "PriARutas", 
      cap.size = "footnotesize",
      alt.cap="Rutas desde una subHisA hasta una variante con 9 mutaciones. En cada círculo el primer dígito indica el número de mutaciones",
      type = "figure")
```
  
Al analizar los cambios sufridos en cada actividad en cada paso de cada ruta se descubrió que no existe en ellas una trayectoria no decreciente para ningún sustratos.  Como ejemplo, en la `r ref(label = "PriARutas", type = "figure")` se muestran las rutas donde cada mutante mantiene un nível mínimo de actividad de ProFAR isomerasa ($\frac{K_{cat}}{K_m} PriA_{ProFAR} \ge .004$). En azul sólido se ven los incrementos en PRA y en rojo sólido los incrementos en ProFAR. Las líneas punteadas indican que la actividad decreció en ese paso de la ruta. Entre una y cuatro mutaciones el azul sólido es predominante, es decir se incrementa la actividad para PRA, pero entre 4 y 5 mutaciones ningún paso incrementa la actividad de PRA y en cambio sí se incrementa la actividad para ProFAR, esta figura sugiere que al mejorar una actividad se compromete el mejoramiento de la otra. En este ejemplo, las mutaciones puntuales que llevan a una enzima monofuncional a adquirir promiscuidad no mantienen una tendencia no decreciente de principio a fin sobre ninguna ruta en ninguna de las dos reacciones isomerización de PRA e isomerización de ProFAR. Este tipo de trayectorias se conoce como no darwininana ya que siempre existe algún paso donde decrece alguna de las actividades.   

```{r PriARutasPRA, results = "asis",message=FALSE,echo=FALSE}
label(path = "chapter4/LianetFiguras/SolocirculosPRA_PRO_RUTAS_10_1_r002.png", 
      caption = "Positive increments on PRA",
      scale=.7,
      label = "PRARutas", 
      cap.size = "footnotesize",
      alt.cap="Rutas de evolución dirigida para ganar la función PRA. En la figura se muestra como la mayoría de los pasos que incrementan una función hacer decrecer la capacidad catalítica de la otra. ",
      type = "figure")
```
\clearpage  

### Los residuos que covarían en el registro evolutivo de PriA permiten una reconstrucción aproximada de su estructura tridimensional  
El estudio de la evolución de PriA en la sección anterior nos proporcionó el aprendizaje de que para adquirir una actividad el camino no es estrictamente creciente. En cambio, suele haber pasos donde alguna de las dos actividades baja. En esta sección utilizaremos el registro evolutivo resultado de millones de años, tomaremos miles de homólogos de PriA para inferir la estructura tridimensional de una secuencia. Evcouplings es un método que considera las secuencias génicas existentes como experimentos exitosos de la naturaleza. Con esta información obtiene la covariación entre pares de aminoácidos de las secuencias existentes en el registro evolutivo. Los pares fuertemente relacionados se denominan acoplamientos, estos acoplamientos a menudo están cerca físicamente en la estructura terciaria de la proteína. Se ha demostrado que muchas proteínas contienen suficientes acoplamientos distribuidos ampliamente en toda la secuencia, de forma que con ellos es posible la reconstrucción de su estructura tridimensional [@marks_protein_2011]. En esta sección se aplicará EVcouplings para reconstruir la estructura tridimensional de PriA. El RMSD es una técnica usual de comparaci{on de estructuras.  
  
Las diferencias a nivel estructural pueden amplificar la información proporcionada por variaciones a nivel de secuencia. Una métrica común de distancia entre dos estructuras de proteínas es el _root mean sqaured deviation_ (RMSD). Esta distancia se obtiene después de alinear las estructuras calculando el promedio de las distancias al cuadrado entre los átomos de carbono primarios [@kufareva_methods_2012]. La información comprendida en las covariaciones ha sido suficiente en distintas proteínas para que el método EVcouplings genere estructuras con un error de 2.7–4.8 ${\AA}$ respecto a la estructura cristalográfica conocida [@marks_protein_2011]. Por este motivo se decidió implementar EVcouplings y aplicarlo a la familia PriA. Este método es de difícil instalación ya que requiere varias dependencias. Por ello, desarrollé un contenedor docker donde dependencias, software y base de datos quedan instalados. Este desarrollo fue incluido por los autores de EVcouplings como sugerencia de instalación. El contenedor docker implementa el _EVcouplings python framework_ [@hopf_evcouplings_2019] que comprende cinco etapas para estudiar el análisis de coevolución de residuos de una familia de proteínas. Dichas etapas son i) Alineado, ii) análisis de acoplamiento, iii) plegamiento basado en acoplamientos iv) análisis de mutación y v) comparación con estructuras conocidas.

EVcouplings fue aplicado a la secuencia de PriA de _Streptomyces coelicolor_  obtenida de la base de datos [Uniprot](https://www.uniprot.org/) con identificador [HIS4_STRCO](https://www.uniprot.org/uniprot/P16250). Los parámetros de EVcouplings se dejaron con su configuración inicial incluyendo el umbral de recuperación para las secuencias utilizadas en el alineamiento. Con este alineamiento, utilizando la información de los acoplamientos de sus aminoácidos, se obtuvo el modelo *PriAEV* de la estructura tridimensional de PriA de _S. coelicolor_. 

Ahora bien, [1VZW](https://www.rcsb.org/structure/1vzw) es una estructura de PriA de _S. coelicolor_ obtenida mediante cristalografía [@kuper_twofold_2005]. En esta tesis calculé que el RMSD entre PriA ([1VZW](https://www.rcsb.org/structure/1vzw)) y su homólogo lejano HisF ([2A0N](http://www.rcsb.org/structure/2A0N) proveniente de _Thermotoga maritima_ es de 7.34${\AA}$. Así mismo la distancia obtenida entre PriA ([1VZW](https://www.rcsb.org/structure/1vzw)) y el modelo de TrpF  [5LHE](http://www.rcsb.org/structure/5LHE) de _Thermococcus kodakaraensis_ es de 12.088 ${\AA}$. Por tanto cualquier modelo existoso de PriA debe tener un RMSD menor que estas distancias con respecto al modelo 1VZW. La distancia entre la estructura PriAEV y HisF es de 5.603 ${\AA}$  y el RMSD entre PriAEV y TrpF es de 12.554 ${\AA}$. Además, la distancia entre estas 1VZW y PriAEV medida utilizando el RSMD (pymol 2.2.3) entre ellas es de  3.362 ${\AA}$. Así pues PriAEV consigue diferenciarse de HisF y TrpF y estar a una distancia de 3.362 ${\AA}$ de 1VZW. Esta distancia es menor que que el 3.730 ${\AA}$ el RMSD entre la estructura de PriA [1VZW](https://www.rcsb.org/structure/1vzw) de _S. coelicolor_ y la estructura de PriA _Streptomyces sviceus ATCC 29083_ con identificador de PDB [4TX9](https://www.rcsb.org/structure/4TX9). Además, las estructuras cristalográficas tienen una resolución de 1-3 ${\AA}$ como puede verse en la `r ref("EnzymePDB", type = "table")`, por tanto un RMSD de 3 ${\AA}$ es aceptable para decir que las estructuras son similares. Sin embargo los RMSD entre otras estructuras cristalográficas de _Streptomyces coelicolor_ son menores a 2${\AA}$, por ejemplo el (RMSD (2VEP, 1VZW) =  0.449${\AA}$, RMSD (1VZW, 2X30)= 1.929 ${\AA}$, RMSD (1VZW,5DN1)=2.802 ${\AA}$). Así pues EVcouplings obtuvo una estructura de _PriA_ de _S. coelicolor_ similar a la cristalográfica 1VZW, pero aparentemente no mejor que otras estructuras cristalográficas de _S. coelicolor_. La comparación de la estructura PriAEV lograda por EVcouplings con respecto a [1VZW](https://www.rcsb.org/structure/1vzw) es mostrada en la `r ref(label = "CouplingsFoldingPriA", type = "figure")`.


  La importancia de haber montado EVcouplings en el Laboratorio de Evolución de la diversidad metabólica es que ahora puede obtenerse un modelo tridimensional para cada secuencia de PriA disponible en horas, en contraste con otros métodos computacionales que pueden tardar días. Con estas secuencias se podría corroborar si diferenciar a nivel familia mediante la información de estructuras tridimensionales es posible para PriA en Actinobacteria. Sin emabrgo, es posible que el RMSD de la estructura de toda la proteína no sea suficiente para diferenciar por familia, ya sea porque las diferencias estructurales no son suficientes, porque los métodos de construcción de las estructuras necesiten mejorarse, porque se deba refinar la selección de proteínas en el alineamiento diferenciando entre secuencias conocidas de PriA, subHisA, PriB y subTrpF, o bien porque deban considerarse para el RMSD solo las regiones de la estructura con más diferencias conocidas incluyendo todos los átomos de esas regiones en lugar de sólo los átomos de carbono alfa. <!--align 1vzw, 4tx9 en pymol da el RMSD -->. En la siguiente sección mediante una colaboración se aborda un poco la dinámica molecular de la familia PriA que es un paso más allá de la comparación estructural.
  
```{r PriA CouplingFoldings, results = "asis",message=FALSE,echo=FALSE}
label(path = "chapter4/Couplings/PriACouplingFoldings.png", 
      caption = "Superposición de estructura de PriA generado por Folding con la estructura cristalográfica", 
      label="CouplingsFoldingPriA",
      cap.size = "footnotesize",
      alt.cap="Comparación de estructura tridimensional de PriA generada por EVcouplings con una estructura cristalográfica de {Streptomyces} {coelicolor}. En azul se muestra la estructura generada considerando acoplamientos de los aminoácidos de PriA según el registro evolutivo. En verde está la estructura 1vzw obtenida experimentalmente. En la parte inferior de la figura se muestran las dos estructuras alineadas. Su RMSD es de 3.362 \r{A}",
      scale=".5",
      type = "figure")
```

Finalmente los aminoácidos utilizados en la evolución dirigida de la sección anterior fueron comparados con los provistos por EVCouplings como altamente partícipes en la covariación. Los 10 amnoácidos con más acoplamientos fueron 90L, 117V, 127V, 48W, 208I, 87D, 135T, 21V, 109E. El número indica la posición de la secuencia y la letra es el código de los aminoácidos. Por ejemplo 87D es la posición 87 el aminoácido ácido aspártico. Sólo el 21V es parte los aminoácidos mutados en el estudio previament descrito. En la `r ref("aminoacidos", type = "table")` se muestra en la primera columna los aminoácidos variados en el estudio de mutación dirigida en _Corynebacterium_, en la segunda columna el aminoácido correspondiente en la secuencia de _Streptomyces coelicolor_ y finalmente su correspondiente acoplamiento más significativo.     
<!-- cut -d',' -f1 HIS4_STRCO_1-200_CouplingScores_longrange.csv |grep -nw 227|head
$ 155 227
head -n155 HIS4_STRCO_1-200_CouplingScores_longrange.csv |tail -1
-->
 
Table: Árboles EvoMining de PriA en MicroReact \label{tab:aminoacidos}   
 
| _Corynebacterium_   | _Streptomyces_  | Acoplamiento más relevante  |   
|:-------------------:|:---------------:|:---------------------------:|  
|D20V	                |21V              |             173T            |  
|L48I	                |49L              |             76I             |  
|F50L	                |51L              |             70V             |  
|M66I	                 |67I              |             80L             |  
|T80S	                |81S              |             102N            |    
|A97C	                |98C              |             107A            |  
|D127A	              |128G             |             164V            |    
|A129D	              |130D             |             168I            |  
|T139L	              |136L             |             151T            |  
|Y214L	              |211Y             |               -             |  
|E230A	              |227A             |            234E             |  

Una forma gráfica de ver esta tabla es la `r ref("couplings", type = "figure")`. En las líneas naranjas se muestra como el aminoácido 21D tiene un acoplamiento con el 173T, que está muy cerca del 175D que ha sido asociado con la actividad de isomerización de PRA, pero no de ProFAR. Además se investigaron los aminoácidos catalíticos D130 [@due_bisubstrate_2011] y D175 reportados en _Mycobacterium tuberculosis_[@verduzco-castro_co-occurrence_2016] que corresponden a en _S coelicolor_ D11, D131 y D171. En este trabajo se econtró que existe un conjunto de secuencias donde estos posiciones tienen variación en dichos residuos `r ref("Alineamiento", type = "figure")`. Las secuencias más relevantes de PriA/HisA abordadas en este capítulo junto con secuencias seleccionadas divergentes en los residuos mencionados fueron alineadas para mostrar la diversidad a nivel aminoácidos de la familias PriA/HisA.

```{r couplings, results = "asis",message=FALSE,echo=FALSE}
label(path = "chapter4/Couplings/HIS4_STRCO_1-200/align/couplings.pdf", 
      caption = "Visualización de los acoplamientos en la familia PriA", 
      label="couplings",
      cap.size = "footnotesize",
      alt.cap="Visualización de los acoplamientos en la familia PriA",
      scale=".5",
      type = "figure")
```
 
<!-- grep -c11| grep -nv D|sort|uniq -c |sort -n-->

 Secuencias fuera del phylum Actinobacteria, como _Pseudomonas_, Cyanobacteria, Enterobacteria, Proteobacteria y Chloroflexi muestran variantes del residuo 131D. Sin embargo, en Actinobacteria se encontraron 159 _Corynebacterium_, 49 _Streptomyces_ y 2 _Actinokineospora_ sin 131D. Entre los _Streptomyces_ está el ya mencionado _Streptomyces _ CT 34 y _Streptomyces rimosus_. En _Corynebacterium_ se encuentra localizada la familia subHisA y en _Streptomyces_ la familia PriB, la variabilidad mostrada en estos géneros podría estar relacionada con la existencia de estas familias. A futuro, para obtener resultados exclusivos sobre la covariación de residuos en Actinobacteria, se debe proveer un alineamiento exclusivo de Actinobacteria.

```{r Alineamiento, results = "asis",message=FALSE,echo=FALSE}
label(path = "chapter4/Couplings/alineamiento.pdf", 
      caption = "Miembros de PriA que poseen variantes los residuos catalíticos D11, D130", 
      label="Alineamiento",
      cap.size = "footnotesize",
      alt.cap="Miembros de PriA que poseen variantes los residuos catalíticos D11, D130",
      scale=".8",
      type = "figure")
```
\clearpage

## Afinidad de enzimas selectas por sustratos químicamente parecidos a PRA y PROFAR  
Además de los sustratos conocidos ProFAR y PRA en los que PriA es capaz de realizar una isomerización, es posible que PriA pueda ser promiscua en otros sustratos. De hecho, como se vio en la sección de EvoMining de este capítulo PriA parece participar en la síntesis del antibiótico pentostaina ( _ada_ BGC). Tomando este ejemplo como inspiración, se buscaron sustratos químicamente parecidos a ProFAR y PRA. Esta sección buscará probar la afinidad de sustratos parecidos a los nativos de PriA para posteriormente seleccionar probar alguno en copias selectas de PriA provenientes de diversos organismos. Veinte sustratos S1, S2, ... S20 sustratos fueron recolectados tanto de la literatura como de predicciones quimioinformáticas. Estos sustratos son mostrados en `r ref("Eschema1", type = "figure")`, `r ref("Eschema2", type = "figure")`,`r ref("Eschema3", type = "figure")`,`r ref("Eschema4", type = "figure")`. En este set S3 es el sustrato PRA y S7 el sustrato PROFAR, los sustratos nativos. S13-S16 son sustratos activados por luz. Los sustratos S17 (PRAP) y S18 (Compuesto V) se encontraron en la literatura, mientras que S6 (GMP), S11 (GTP) y otros fueron sugeridos por el grupo del Dr Chris Henry debido a sus similitudes quimioinformáticas. En la siguiente subsección, posteriormente a la selección de sustratos seleccionaremos las secuencias de PriA con las cuales se realizará el docking enzima-sustrato.  

```{r Eschema1, results = "asis",message=FALSE,echo=FALSE,warning=FALSE}
label(path = "chapter4/SustratosQuimicos.pdf", 
      caption = "Substatos químicamente similares a los sustratos de PriA (parte 1)",
      label = "Eschema1", 
      cap.size = "footnotesize",
      alt.cap="Substatos químicamente similares a los sustratos de PriA (parte 1)",
      scale=".8",
      type = "figure")
```

```{r Eschema2, results = "asis",message=FALSE,echo=FALSE}
label(path = "chapter4/esquema_quimico-2-2.pdf", 
      caption = "Substatos químicamente similares a los sustratos de PriA (parte 2)",
      label = "Eschema2", 
      cap.size = "footnotesize",
      alt.cap="Substatos químicamente similares a los sustratos de PriA (parte 2)",
      scale=".8",
      type = "figure")
```

```{r Eschema3, results = "asis",message=FALSE,echo=FALSE}
label(path = "chapter4/esquema_quimico-3-3.pdf", 
      caption = "Substatos químicamente similares a los sustratos de PriA (parte 3)",
      label = "Eschema3", 
      cap.size = "footnotesize",
      alt.cap="Substatos químicamente similares a los sustratos de PriA (parte 3)",
      scale=".8",
      type = "figure")
```

```{r Eschema4, results = "asis",message=FALSE,echo=FALSE}
label(path = "chapter4/esquema_quimico-4-4.pdf", 
      caption = "Substatos químicamente similares a los sustratos de PriA (parte 4)",
      label = "Eschema4", 
      cap.size = "footnotesize",
      alt.cap="Substatos químicamente similares a los sustratos de PriA (parte 4)",
      scale=".8",
      type = "figure")
```

\clearpage  

### Selección de secuencias de PriA o familias relacionadas para docking con sustratos similares a lo nativos

Una vez escogidos los sustratos quedaban por definir las secuencias con las que se llevaría a cabo el análisis bioinformático de acoplamiento enzima-sustrato, en colaboración con el grupo del Dr Carillo-Trip. Para ello seleccioné 39 secuencias de la familia PriA y sus subfamilias, entre ellas varios _Streptomyces_ con el objetivo de incluir tanto secuencias perteneciantes a PriA y como a la subfamilia PriB. Estas secuencias seleccionadas de PriA / PriB están uniformemente distribuidas en _Streptomyces_ de acuerdo a un árbol de especies de _Streptomyces_ basado en la proteína RpoB. Además estos _Streptomyces_ tienen variedad en cuanto a la presencia / ausencia de _trpF_ en su genoma. Se incluyeron además otros homólogos de PriA que han sido caracterizados químicamente y finalmente se con el mismo criterio de carcaterización bioquímica se agregaron secuencias de HisA de _Escherichia coli_, _Arthrobacter Aurescens_, _Salmonella enterica_ y _Acidimicrobium ferrooxidans_ y secuencias TrpF provenientes _Jonesia denitrificans_ y _Streptomyces sp _ Mg1 para ser utilizadas como controles.

Para realizar el docking se requieren estructuras cristalográficas. Cuando existían estructuras cristalográficas de la secuencia específica de PriA del organismo se utilizó dicha estructura. En caso contrario, el grupo del Dr Carrillo-Tripp generó estructuras homólogas utilizando la técnica de modelado por homología mediante el software Rosseta. Para cada secuencia decidí usar como plantilla la estructura tridimensional del homólogo de PriA más cercano que sí contara estructura con estructura cristalográfica. Los organismos con estructura cristalográfica de alguna familia relacionada a PriA están descritos en la `r ref("EnzymePDB", type = "table")`.
Para este análisis fueron las secuencias con estructura(s) cristalográfica(s) seleccionadas fueron: para la familia HisA la Enterobacteria _Salmonella enterica_ (PDB:5AHE), para la familia subHisA la Actinobacteria _Actinomyces urogenitalis_ (PDB:4X2R), la estructura que representa a subTrpF es la de _Arthrobacter aurescens_ (PDB:4WD0). En cuanto a la familia PriA, varias estructuras cristalográficas de _Mycobacterium tuberculosis_ (Mtub PDB:2Y88,2Y89,2Y85,3ZS4) y _Streptomyces coelicolor_ (Scoe PDB:2VEP,2X30,1VZW) fueron incluidas. Las estructuras de PriB consideradas fueron las de _Streptomyces sviceus_ (PDB:4U28,4TX9) y las de  _Streptomyces sp_ Mg1 (4W9T, 4X9S). Finalmente la estructura cristalográfica de TrpF corresponde a _Jonesia denitrificans_ (PDB:4WUI). `r ref("EnzymeDocking", type = "table")`.

Se incluyeron también enzimas TrpF provenientes de _Streptomyces Mg1, Jonesia denitrificans_. Las estructuras cristalográficas disponibles de PriB provienen de de . . _Streptomyces globisporus_, _Actynomyces urogenitalis_ (4X2R) y _Corynebacterium jeikeum_. De la familia subHisA se muestran _Corynebacterium efficiens_ y .    y finalmente,  _Chlamidya thrachomatis_, _Streptomyces sp. Mg1_ y _Actinomyces odontolyticus_. Las representantes de la familia TrpF son las Actinobacterias _Jonesia denitrificans_ y _Streptomyces sp Mg1_. A continuación se muestra una tabla con las estructuras cristalográficas disponibles de PriA y familias relacionadas.  

Table: Secuencias selectas de PriA y familias relacionadas para el análisis de docking \label{tab:EnzymeDocking}

|Abreviatura|Organismo               |  
|-----------|------------------------|  
|Save	| _Streptomyces avellaneus_ |  
|Scar	| _Streptomyces carneus_ |  
|Spur	| _Streptomyces purpeofuscus_|  
|Smeg	| _Streptomyces megasporus_|  
|Sfrad	| _Streptomyces fradiae_|  
|Svar	| _Streptomyces varsoviensis_|  
|Satra|	 _Streptomyces atratus_|  
|Srim	| _Streptomyces rimosus_ R6-500|  
|SCT34|	 _Streptomyces sp._ CT34|  
|S1813|	 _Streptomyces sp._ NRRL S-1813|  
|Ssul	| _Streptomyces sulphureus_ DSM 40104|  
|Scla	| _Streptomyces clavuligerus_ ATCC 27064|  
|Stsu	| _Streptomyces tsukubaensis_ NRRL18488|  
|Sbik	| _Streptomyces bikiniensis_ |  
|Sven	| _Streptomyces venezuelae_ ATCC 10712|  
|Sful	| _Streptomyces fulvoviridis_|  
|Scal	| _Streptomyces californicus_|  
|Sbaa	| _Streptomyces baarnensis_ |  
|Salb	| _Streptomyces albus_ J1074|  
|Siak	| _Streptomyces iakyrus_|  
|Sgha	| _Streptomyces ghanaensis_ ATCC 14672 |  
|Sbic	| _Streptomyces bicolor_|  
|Sipo	| _Streptomyces ipomoeae_ 91-03|  
|Sbot	| _Streptomyces bottropensis_ ATCC 25435|  
|SspC | _Streptomyces sp._ C |  
|SMg1 | _Streptomyces sp._ Mg1|  
|Sxan	| _Streptomyces xanthophaeus_ |  
|Skat	| _Streptomyces katrae_|  
|Slav	| _Streptomyces lavendulae subsp. lavendulae_ |  
|Sery	| _Streptomyces erythrochromogenes_|  
|Sniv	| _Streptomyces niveus_ NCIMB 11891|  
|Ssvi | _Streptomyces sviceus_ ATCC 29083|  
|Sfla	| _Streptomyces flaveus_ |  
|Save |	 _Streptomyces avermitilis_ MA-4680 = NBRC 14893|  
|Scoe | _Streptomyces coelicolor_ A3(2)|  
|ArTC1|	 _Arthrobacter aurescens_ TC1|  
|Sglob|	 _Streptomyces globisporus_ C-1027 |  
|Sgri | _Streptomyces griseolus_|  
|S34  |	 _Streptomyces sp. _ CT34  (paralogo)  |  
	
	
Table: Estructuras cristalográficas disponibles de PriA y familias relacionadas \label{tab:EnzymePDB}

|Organismo                 |   PDB |   Familia | Resolución ${\AA}$ | Fecha|  
|:------------------------:|:-----:|:---------:|:------------------:|:----:|  
| _Salmonella enterica_    |  5AHE |   HisA		 |     1.7    |  2015|  
| _Salmonella enterica_    |  5AB3 |  HisA  |       1.8     | 2016|  
| _Salmonella enterica_    |    5ABT|  HisA |        1.65   |  2016|  
| _Salmonella enterica_     |   5AC7|  HisA |        1.9    |  2016|  
| _Salmonella enterica_     |   5AC8 | HisA |       1.7   |   2016|  
| _Salmonella enterica_      |  5AC6 | HisA  |       1.99 |   2016|  
| _Salmonella enterica_     |   5A5W | HisA  | 	    1.6   |   2015|  
| _Salmonella enterica_      | 5AHF |HisA  |      2.2     |  2012|  
| _Thermotoga maritima_     |   2W79  |HisA	|	      1.85   |  2008|  
| _Thermotoga maritima_     |   1QO2 |HisA	|	      1.85   |  2000|  
| _Streptomyces sp._ Mg1    |   4X9S  |PriB	|        1.6   |   2014|  
| _Streptomyces sviceus_    |   4TX9 | PriB |       1.6    |  2014|  
| _Streptomyces sviceus_    |  4U28  |PriB	|	      1.33   |  2014|  
| _Streptomyces sp._ Mg1    |  4W9T  |PriB	|	      1.57   |  2014|  
| _Arthrobacter aurescens_  |  4WD0  |subTrpF	|   1.5    |  2014|  
| _Streptomyces coelicolor_ |   5DN1 | PriA	   |     1.95  |   2015|  
| _Streptomyces coelicolor_ |   1VZW | PriA	   |     1.8   |   2004|  
| _Streptomyces coelicolor_  | 2VEP |PriA    |    1.8    |  2007|   
| _Streptomyces coelicolor_   | 2X30 | PriA    |     1.95 |    2010|  
| _Mycobacterium tuberculosis_ |2Y85 |PriA  |      2.4  |    2011|  
| _Mycobacterium tuberculosis_ |2Y88  | PriA  |       1.33 |    2011|  
| _Mycobacterium tuberculosis_ |2Y89 | PriA   |      2.5    |  2011|  
| _Mycobacterium tuberculosis_ |3ZS4 | PriA  |       1.9    |  2012|  
| _Actinomyces urogenitalis_  | 4X2R | SubHisA  |    1.05  |   2014|  
| _Corynebacterium efficiens_  |4AXK | SubHisA|    2.25   |  2013|  
| _Thermococcus kodakaraensis_| 5LHE | TrpF		|      1.85 |    2016|  
| _Thermococcus kodakaraensis_| 5LHF | TrpF	|	      1.75  |   2016|  
| _Thermus thermophilus_      | 1V5X | TrpF  |       2    |    2003|  
| _Thermotoga maritima_       | 1DL3 | TrpF  |       2.7   |  1999|  
| _Thermotoga maritima_       | 1LBM  |TrpF  |       2.8   |   2002|  
| _Thermotoga maritima_       | 1NSJ | TrpF	|	      2      |   1996|  
| _Jonesia denitrificans_     | 4WUI | TrpF	|	      1.09   |  2014|  
| _Pyrococcus furiosus_       | 4AAJ | TrpF	|	      1.75    | 2012|  
      
  
### El análisis de PriA a nivel estructural sugiere que GTP es el sustrato más afín  

Con las estructuras de las enzimas seleccionadas de PriA se realizaron simulaciones de docking respecto a los veinte sustratos descritos. El procedimiento puede ser consultado en  [Docking Protocols](https://github.com/tripplab/Docking/wiki). En la `r ref("HeatplodPriAdocking", type = "figure")` presento una visualización de los resultados obtenidos. En esta figura se marcan en color los organismos de los que se tiene una caracterización bioquímica, en azul están las secuencias correspondientes a TrpF, en rojo las de HisA, en rosa las secuencias de PriA y subHisA y en verde las de PriB y subTrpF. Con un asterisco fueron marcadas las secuencias de las que se cuenta con estructura cristalográfica. En el caso de las secuencias que no contaban con estructura cristalográfica, la estructura que sirvió como base está anotada después de la abreviatura del organismo. Las abreviaturas corresponden a los organismos de la  `r ref("EnzymeDocking", type = "table")`. Los cuadrados grises son datos que faltaron de simular. Entre más azul es mayor la afinidad del sustrato por la secuencia, entre más rojo menor la afinidad de la enzima por este sustrato. Se requieren más controles para este experimento, pero una tendencia general es que la columna correspondiente a S11 (GTP) es el sustrato que tiene mayor afinidad. Por ello, aunque afinidad no tiene porque corresponder con capacidad catalítica, se decidió investigar la capacidad de secuencias de PriA para catalizar alguna reacción sobre el GTP, esa investigación es el objeto de la última sección de este capítulo.     


```{r sessionInfo,echo=FALSE, eval=FALSE,results='hide',message=FALSE,warning=FALSE}

#vignette(package="genstats")
#vignette("01_06_three-tables")

# phenoData:
tmp <- read.csv("chapter4/ProteinData", row.names = 1,header=TRUE,sep="\t")
pdata <- AnnotatedDataFrame(tmp)

# featureData:
tmp <- read.csv("chapter4/Substrate.data", row.names = 1,sep="\t")
fdata <- AnnotatedDataFrame(tmp)

# expression data:
tmp <- read.table("chapter4/EnsymeVsSubstrate.data",row.names = 1,header=TRUE,sep="\t")
m <- as.matrix(tmp)
#dim(m)
#class(m)
#colnames(m)
#rownames(m)
## Names should not start on numbers never
## create ExpressionSet object:
#eset <- new("ExpressionSet", exprs = m, phenoData = pdata, featureData = fdata)
```
<!-- to change R colors to my wn perl heatplot
mrBayes PriAjulian.nxs on mazorca goes to PriAjulian.con.tre
PriAjulian.con.tre was open with figtree and saved as SVG
To get coordinates: `coordtree.pl PriAjulian.SVG`  
Heatplot color are from ggplot R
mydata.xls lo guardoen mydata.cvs
perl read_mydata.pl mydata.cvs >Heat.colors
manually edit Heat.colors by adding headers enzymas y substrates
perl heatFromRGB.pl HeatColor YPriAJulian
Hice el heatplot en SVG con el script   
-->
  
  <!--
  Observaciones Mauricio  
Figura/tabla de funcionalidad de familias  
Separar datos experimentales por funcion y poner  pie de tabla  
en la figura colorear por funcion, solo 3 grupos  

Poner Figura suplementaria PRA PROFAR presencia ausencia trpF


- falta el pie de figura
Substrate docking over enzymes from extended PriA families. Substrates 1-20  

- poner unidades en la escala  

- intenta aumentar el contraste de color entre el valor mínimo y máximo de la escala  
invertir colores 

- repite las etiquetas de los sutratos abajo del heatmap  
Pendiende  

JOHAN /MAURICIo
Poner que No es todo el univrso de sustratos sino solo el de KEGG

Hacer mejor curvas con los valores, en lugar del heatplot

Hacer docking con otras plantillas (2VEP vs 2X30)

Analisis cuantitativo de los datos.  

PACO
Tipo de seleccion en todo PriA  

-->
  <!---
  ```{r johan}
docking <- read.csv("chapter4/SmallHeat.data", header=TRUE, sep="\t")

for (i in 2:21)
{plot(density(docking[,i],na.rm=T)); rug(docking[,i]);browser()}
plot(cor(docking[-c(5,12,13,38,51),-1]))
## Leer sobre la incertidumbre del 2 y explicarla  
## Y leer el paper de Julian y el de mauricio sobre reportes de docking

```
--->
  
  
  
```{r load_data_docking,results='hide',echo=FALSE,message=FALSE,echo=FALSE,warning=FALSE}
docking <- read.csv("chapter4/SmallHeat.data", header=TRUE, sep="\t")
EnzymeOrder=factor(docking$Enzima,levels=unique(docking$Enzima))
docking.m <- melt(docking,id = "Enzima")
docking.m <- ddply(docking.m, .(variable), transform,rescale = rescale(value))
docking.m$Enzima <- factor(docking.m$Enzima, levels = rev(docking.m$Enzima[order(EnzymeOrder)]))

##on colors
colorHeatPlot<-ggplot(docking.m, aes(x=variable, y=Enzima)) + labs(x = "Substrates", y = "Enzymes",text = element_text(size=12))+ geom_raster(aes(fill=value))+theme_bw()+theme(plot.title = element_text(size = 14, face = "bold"), text = element_text(size = 12), axis.title = element_text(face="bold"), axis.text.x=element_text(angle = 90,size = 6))+ scale_fill_gradientn(colours = hm.palette(100),na.value = "gray")
ggsave("chapter4/colorHeatPlot.pdf", plot = colorHeatPlot,height = 36, width = 24)

gcolor <- ggplot_build(colorHeatPlot)
#gcolor$data[[1]]["fill"]
#gcolor$data[[1]]
write.xlsx(gcolor$data[[1]], "chapter4/mydataColor.xlsx")

```


```{r heatonPDF, eval=FALSE,results='hide',  echo=FALSE,message=FALSE,echo=FALSE,warning=FALSE}
ggplot(docking.m, aes(x=variable, y=Enzima)) + labs(x = "Substrates", y = "Enzymes",text = element_text(size=12))+ scale_fill_gradientn(colours = hm.palette(100),na.value = "gray")+theme_bw()+theme(plot.title = element_text(size = 14, face = "bold"), text = element_text(size = 12), axis.title = element_text(face="bold"), axis.text.x=element_text(angle = 90,size = 6))
```


```{r Figure_Heatplot, results = "asis", message=FALSE,echo=FALSE,warning=FALSE}
label(path = "chapter4/Figura1_4.pdf", 
      caption = "Heatplot del docking de enzimas relacionadas a PriA vs posibles substratos",
      label = "HeatplodPriAdocking",
      cap.size = "footnotesize",
      scale=".7",
      alt.cap="Heatplot del docking de enzimas relacionadas a PriA vs posibles substratos",
      type = "figure")
```

### GTP es el sustrato por el que PriA muestra mayor afinidad  
```{r substrateBox}
## boxplot de los sustratos
ggplot(docking.m, aes(x=variable, y=value)) + labs(x = "Substrates", y = "Affinity",text = element_text(size=12)) + geom_boxplot()+theme_bw()+theme(plot.title = element_text(size = 14, face = "bold"), text = element_text(size = 12), axis.title = element_text(face="bold"), axis.text.x=element_text(angle = 90,size = 6), legend.position = "bottom")

```

\clearpage  

### Dinámica molecular vs datos experimentales  

En las tablas  `r ref("PriAPRA", type = "table")` , `r ref("PriAProFAR", type = "table")` se muestra a detalle la comparación entre las dinámicas moleculares de PriA respecto a PRA y ProFAR. Estos datos sugirieron que GTp es el sustrato con mayor afinidad y por ello en la última sección se avanzó en la realización de cinéticas enzimáticas con GTP.

Table: Actividad de PriA en S3 PRA \label{tab:PriAPRA}     

$$ 
\resizebox{\columnwidth}{!}{%
\begin{tabular}{ l c r l l l l l}
\hline \\ [-1.5ex]
organism  &Family & $K_M    $     & $k_{cat}$        & $\frac{k_{cat}}{K_M}$ &Pre MD & Pos MD & Reference  \\ [1ex]
\hline \\ [-1.5ex]
Afer	    &HisA   & $1.1\pm0.2$   &$	0.05\pm0.001	$& 0.045	              &-10.1	&-12.3   	 &Noda-García L et al 2015\\ [1ex]
Ecoli	    &HisA   &$	1.6	        $&$ 	  	4.9       $&3.1                   &-9.9   &-16	     &Henn-Sax et al. (2002)\\ [1ex]
Sent	    &HisA   &$	17.0 \pm0.1 $&$	7.8 \pm 2.4	  $&$4.5 × 10^5          $&-10.3  &-20.1     &Söderholm A et al (2015)\\ [1ex]
Aaur	    &PriB   &$	2.1 \pm 0.5 $& $	1.8 \pm 0.2 	$&0.9                   &-7.4   &   		   &verduzco-castro 2016\\ [1ex]
Sipo	    &PriB   &$	3.8\pm0.2	  $&$0.82\pm0.02	    $&0.21	                &-8.2	  &-14.7	   &verduzco-castro 2016\\ [1ex]
SspC	    &PriB   &$	11.4\pm3.4	$&$2.53\pm0.74	    $&0.22                  &	-8.5	&-12.7	   &verduzco-castro 2016\\ [1ex]
SMg1	    &PriB   &$	13.2\pm3.4	$&$0.92\pm0.19	    $&0.069	                &-8	    &-15.2     &verduzco-castro 2016\\ [1ex]
Ssvi	    &PriB   &$	3.9\pm0.89	$&$0.69\pm0.04	    $&0.18	                &-8.2	  &-16.7     &verduzco-castro 2016\\ [1ex]
Scoe	    &PriA   &$	3.6\pm0.7	  $&$ 1.3\pm0.2	    $  &0.4	                  &-8.4	  &-15	     &Noda-García et al (2010)\\ [1ex]
Sglob	    &PriA   & $4.2\pm0.8	 $ & $0.74\pm0.03	 $   &0.18	                &-9.2	  &-16.7	   &verduzco-castro\\ [1ex]
Mtub 2Y85	&priA   &$	19	0.23	  $&$0.012	-9.7		  $&                      &       &          &Due et al 2011\\ [1ex]
Mtub 3ZS4	&priA   &$	?			      $&$-9.9		        $&                      &       &          &Due et al 2011 (To be published)\\ [1ex]
Auro	    &priA   &$	4.0 \pm 0.9	$&$0.2 \pm 0.03	  $&0.04	                &-9.2		&          &Vazquez-Juarez (2016)\\ [1ex]
Cjei	    &PriA   &$	2.3 \pm 0.2	$&$0.9 \pm 0.08	  $&0.39	                &-8.5		&          &Noda-García et al (2013)\\ [1ex]
Cdip	    &subHisA&$	4.4 \pm 0.5	$&$2.6 \pm 0.3	    $&0.59	                &-9.2		&          &Noda-García et al (2013)\\ [1ex]
SMg1 TrpF	&TrpF3  &	-	             &-	               &-	                    &-6.9	  &-9.6	     &verduzco-castro 2016\\ [1ex]
Jden	    &TrpF3  &	-	             &-	               &-	       -7.2	        &-9.4	  &$16.8\pm3.3$&	Verduzco-Castro E et al  2016\\ [1ex]
Acar      &SubHisA&	0.02					 &                 &	                    &       &          &			\\ [1ex]
Aodo	    &SubTrpF&		-	           &-	               &-                     &       &          &\\ [1ex]
\hline
\end{tabular}}
\label{tab:PriAPRA}  
%}
$$ 
  
\clearpage  
La siguiente tabla es análoga a la anterior pero con el sustrato ProFAR  
  
Table: Actividad de PriA en S7 ProFAR \label{tab:PriAProFAR}      

$$ 
\resizebox{\columnwidth}{!}{%
\centering 
\begin{tabular}{ l c r l l l l l}
\hline \\ [-1.5ex]
organism  &Family  &  $K_M$ & $k_{cat}$& $\frac{k{cat}}{K_M}$ &Pre MD &Pos MD &Reference  \\ [1ex]
\hline \\ [-1.5ex]
Afer      &HisA    &-            &-                &-          &-9.2    &-9        &Noda-García L et al. (2015)   \\ [1ex]
Ecoli     &HisA    &-            &-                &-          &-9      &-11.1     &Henn-Sax et al. (2002)\\ [1ex]
Sent      &HisA    &-            & -               &-          &-9.6    &-10.2     &Söderholm A et al (2015)\\ [1ex]
Aaur      &PriB    &$26.3\pm6.3$ & $0.37\pm 0.09$  & 0.014     &-7.1    &-         &verduzco-castro 2016\\ [1ex]
Sipo      &PriB    &$60.8\pm1.1$ &$8.25\pm0.4 $    &0.14       &-8      &-8.5      &verduzco-castro 2016 \\ [1ex]
SspC      &PriB    &$149.9\pm29$ &$1.4\pm0.12 $    &0.009      &-8.5    &-10.8     &verduzco-castro 2016\\ [1ex]
SMg1      &PriB    &$129.6\pm34$ &$0.29\pm0.04$    &0.0022     &-7.5    &-11       &verduzco-castro 2016\\ [1ex]
Ssvi      &PriB    &$24.5\pm4.0$ &$1.6\pm0.29 $    &0.067      &-8      &-9.7      &verduzco-castro 2016 \\ [1ex]
Scoe      &PriA    &$5.0\pm0.08$ &$3.4\pm0.09  $   &0.7        &-8      &-9.4      &Noda-García et al (2010)   \\ [1ex]
Sglob     &PriA    &$11\pm1.0$  &$3.8\pm0.2  $     &0.34       &-8.7    &-9.4      &verduzco-castro 2016  \\ [1ex]
Mtub2Y85  &priA    &21         &3.6         &0.17       &-8.6    &          &Due et al 2011                        \\ [1ex] 
Mtub3ZS4  &priA    &           &            &           &-9.3    &          &Due et al 2011 (To be published)      \\ [1ex] 
Auro      &priA    &$23 \pm 6.5 $  &$0.5\pm0.05 $&0.02       &-9.3    &          &Vazquez-Juarez (2016)                 \\ [1ex] 
Cjei      &PriA    &$5.1 \pm1.0$  &$1.6 \pm 0.16 $&0.31       &-9      &          &Noda-García et al (2013)              \\ [1ex]
Cdip      &subHisA &-          &-           &-          &-8.8    &          &Noda-García et al (2013)              \\ [1ex]
SMg1 TrpF &TrpF3   &$8.4\pm1.7$    &$10.5\pm2.4$    &1.25       &-7.6    &-9        &verduzco-castro     \\ [1ex] 
Jden      &TrpF3   &$16.8\pm3.3$   &$27\pm1.6$      &1.6        &-7.6    &-7.7      &verduzco-castro     \\ [1ex] 
Acar      &SubHisA &Na         &Na          &0.02       &Na      &Na        &Na                                    \\ [1ex] 
Aodo      &SubTrpF &-          &-           &-          &-       &Na        &Na                                    \\ [1ex]
\hline
\end{tabular}}
\label{tab:PriAProFAR}    
%}  
$$


```{r docking_table_out, results = "asis", message=FALSE,echo=FALSE,warning=FALSE}
docking <- read.csv("chapter4/SmallHeat.data", header=TRUE, sep="\t")
kable(docking,  
      caption = "Enzymes docking \\label{tab:docking}",
      caption.short = "Enzymes docking ") %>%  kable_styling(latex_options="scale_down")
```
<!--
  \caption[Table caption text]{Table taken from \cite[p.10]{verduzco-castro_co-occurrence_2016} }

\label{table:name}

-->
Con actividad de FolE i.e activa para el compuesto V										Adams et al (2014)

\clearpage  



## PriA en cinéticas enzimáticas no tradicionales.
Además de la exploración genómica de PriA se realizaron caracterizaciones experimentales. No se tuvo el tiempo ni la experiencia para tener réplicas de los resultados descritos a continuación, sin embargo pueden ser un buen comienzo para futuros estudiantes que deseen retomarlos. Todos los protocolos fueron cuidadosamente descritos y se encuentran en los anexos. Este capítulo se enfoca en el montaje de dos experimentos. _i)_ Cinéticas de PriA en GTP . _ii)_ Medición simultánea de la actividad de PriA sobre ProFAR y PRA.  

Lo primero que se realizó fue la sobre expresión heteróloga de PriA y su respectiva purificación para poder realizar _in vitro_ cinéticas enzimáticas. Las enzimas fueron clonadas en cepas de _E. coli_ V68 se indujo sobre expresión y se purifico la proteína. Se corroboró el éxito de esta actividad mediante un gel de proteína en la que puede verse expresión en la barra correspondiente al tamaño de PriA `r ref("gel", type = "figure")`.  

```{r gel, results = "asis",message=FALSE,echo=FALSE}
label(path = "chapter4/Geles/PriAAbril30.png", 
      caption = "gel",
      scale=.6,
      label = "gel",cap.size = "footnotesize",
      alt.cap="Gel de proteína donde se muestra la banda correspondiente a PriA después de ser sobre-expresada y purificada",
       type = "figure")
``` 

Con la proteína purificada y almacenada a -80° en esferas de proteína selladas con nitrógeno líquido como se describe en el anexo de los procedimientos se procedió a realizar cinéticas enzimáticas.  

### PriA puede tener actividad en GTP  
La actividad fue medida fluorometricamente en placas de 96 (Nuc 96-Well Optical Botto Plates) en un lector de placas TECAN infinite M1000 (con exitación a 286 nm y emisión a 386 nm). Ensayos preliminares de actividad se realizaron en una PriA activa respecto a los otros substratos y proveniente de _Streptomyces coelicolor_ y en la mutante inactiva D11A. 

```{r mutControl, results = "asis",message=FALSE,echo=FALSE}
label(path = "chapter4/MutantControl.png", 
      caption = "Scoe and non functional Scoe PriA acting on dGTP",
      scale=.8,
      label = "PriARutas1", 
      cap.size = "footnotesize",
      alt.cap="",
      type = "figure")
```


```{r GTPCinetica, results = "asis",message=FALSE,echo=FALSE}
label(path = "chapter4/GTPCinetica.pdf", 
      caption = "Scoe and non functional Scoe PriA acting on dGTP",
      scale=.6,
      label = "PriARutas2", 
      cap.size = "footnotesize",
      alt.cap="",
      type = "figure")
```


\clearpage  


```{r activity ,eval=FALSE,message=FALSE,echo=FALSE,warning=FALSE}
#library(reshape)
#library(ggplot2)

GTP <- read.table("chapter4/GTP.activity", header=TRUE, sep="\t")
dGTP <- read.table("chapter4/dGTP.activity", header=TRUE, sep="\t")
GTP.m <- melt(GTP,id="Time")
  #plot(GTP.m$Time, GTP.m$value, col=GTP.m$variable, pch=19)
plot.new()
legend("center", legend = unique(GTP.m$variable), col = unique(GTP.m$variable), pch=19)
ggplot(GTP.m, aes(Time, value,colour=variable))+ geom_point()+ facet_wrap(~ variable)+ geom_smooth()+theme_bw()+theme(plot.title = element_text(size = 8, face = "bold"), text = element_text(size = 12), axis.title = element_text(face="bold"), axis.text.y=element_text(angle = 30,size = 1), legend.position = "bottom")+ scale_size_area()

ggsave(file="chapter4/GTPCinetica.pdf", plot=GTPCinetica, width=30, height=8)


```



Entre las enzimas donde se aprecia actividad está _Thermomonospora curvata_  que es una Actinobacteria termofílica de la familia _Thermomonosporaceae_ y que puede ser encontrada encompostas ya que participa en la degradación de celulosa [@chertkov_complete_2011]. La trpF de _Jonesia denitrificans_ no mostró actividad.Esta bacteria está clasificada como un organismo patogénico para animales, su genoma fue originalmente aislado de sangre [@pukall_complete_2009].  

\clearpage 



### Cinéticas simultáneas para PRA y ProFAR  

```{r simultáneas, child = 'chapter4/TrpF_PriA_joint_kinetics.Rmd'}
```



```{r endsession}
#sessionInfo()

```
