---
header-includes:
- \usepackage{graphicx,latexsym}
- \usepackage{amssymb,amsthm,amsmath}
- \usepackage{longtable,booktabs,setspace}
output:
  pdf_document: default
  word_document: default
---
```{r load_pkgs3,message=FALSE,echo=FALSE}
# List of packages required for this analysis
pkg <- c("dplyr", "ggplot2", "knitr", "devtools")
# Check if packages are not installed and assign the
# names of the packages not installed to the variable new.pkg
new.pkg <- pkg[!(pkg %in% installed.packages())]
# If there are any packages in the list that aren't installed,
# install them
if (length(new.pkg))
  install.packages(new.pkg, repos = "http://cran.rstudio.com")
# Load packages
library(dplyr)
library(ggplot2)
library(knitr)
if(!require(reedtemplates)){
  library(devtools)
  devtools::install_github("ismayc/reedtemplates")
  }
library(reedtemplates)
```

#Desarrollo de CORASON como herramienta para organizar clusters biosintéticos y otras vecindades genómicas conservadas.   

En este capítulo presento CORASON, _CORe Analysis of Syntenic Orthologs to prioritize Natural products biosynthetic gene clusters_, una herramienta para explorar la diversidad en el contenido de los  _Clusters_ de Genes Biosintéticos (BGC por sus siglas en inglés) así como su distribución en un linaje proporcionado por el usuario. CORASON es una herramienta en línea de comandos para organizar filogenéticamente la variación de una familia de clusters, Figura `r ref(label = "Corason-pipe", type = "figure")`. Ya que sabemos que hay variantes de BGC que producen productos naturales similares dentro de los linajes genómicos. Otros métodos de minado de genomas han acelerado el descubrimiento de nuevos BGC. Casi cada nueva bacteria que es secuenciada aporta alguna novedad al pangenoma bacteriano conocido. Una fracción de estos genes descubiertos formará parte de variantes de BGC previamente conocidos aportando diversidad a las familias de clusters biosintéticos. La diversidad genética que existe en las familias de BGCs está relacionada con cambios moleculares, incluso pequeñas variantes en un metabolito pueden ocasionar diferencias en su función biológica por lo que es de interés identificar análogos de productos naturales tanto como entender su evolución. Se diseñó CORASON que identifica el _core_ génico de un BGC y genera una visualización de las variantes de la familia organizadas filogenéticamente. 

```{r Corason-pipe, results = "asis",message=FALSE,echo=FALSE}
label(path = "chapter3/Corason-pipe.pdf", 
      caption = "La herramienta corason localiza familias de clusters biosintéticos en un linaje genómico partiendo de un cluster y un gen de referencia.",
      label = "Corason-pipe", 
      cap.size = "footnotesize",
      alt.cap="La herramienta corason localiza familias de clusters biosintéticos en un linaje genómico partiendo de un cluster y un gen de referencia. Todos los contextos genómicos que contengan ese gen y algún otro gen del cluster de referencia serán encontrados en el linaje seleccionado por el usuario. CORASON identifica el $core$ génico de la familia. La información del $core$ se utiliza para organizar filogenéticamente todos los miembros de la familia del BGC, es decir todas las variantes del BGC serán organizadas. El core génico está relacionado con el $core$ de la molécula, la parte variable del BGC codifica enzimas accesorias que producen ornamentos. Al cambiar de gen de referencia CORASON permite explorar otras familias de BGC que contengan las mismas modificaciones. Los resultados se presentan en una visualización que permite al mismo tiempo apreciar variación a nivel de presencia-ausencia de genes entre miembros de una familia de BGCs, como también apreciar variación a nivel de secuencia a través de un gradiente de color entre genes conservados entre una variante y el BGC de referencia.",
    scale=".6",  type = "figure")
```
  

## Algoritmo y características de CORASON  

La herramienta corason, como se muestra en la `r ref(label = "Corason-pipe", type = "figure")` localiza familias de BGC en un linaje genómico partiendo de un _cluster_ y un gen de referencia. Para ello el usuario debe proveer una base de datos de genomas (Genome DB) de un linaje definido con las mismas características y precauciones descritas para EvoMining el capítulo anterior. También debe poner como entrada un BGC y un gen de referencia que sea parte de ese BGC. El algoritmo de CORASON busca los homólogos de ese gen en cada genoma de la base de datos y luego también detecta a los otros genes del BGC de referencia si es que se encuentran en la vecindad del gen de referencia. Esto lo repite para todas las secuencias del linaje seleccionado por el usuario. Posteriormente, CORASON identifica el _core_ génico de la familia con el algoritmo de Orthocore. La información del _core_ se utiliza para organizar filogenéticamente todos los miembros de la familia del BGC. Ya que el _core_ génico está relacionado con el _core_ de la molécula, CORASON permite detectar en la parte variable del BGC a las enzimas accesorias que producen ornamentos i.e. variantes moleculares. Los resultados son un árbol en formato Newick junto con una visualización que permite al mismo tiempo apreciar variación a nivel de presencia-ausencia de genes entre miembros de una familia de BGCs así como la divergencia a nivel de secuencia entre genes conservados entre una variante y el BGC de referencia, mismo que se distingue con un código de color. 

CORASON fue diseñado con las siguientes características: 
(i) Se implementa en una interfaz de línea de comando simple.
(ii) Identificación de todos los homólogos de un gen de referencia en una base de datos de genomas.
(iii) Identificación del _core_ génico del BGC.
(iv) Reconstrucción filogenética de la familia de BGCs utilizando la información del _core_.
(v) Salida visual en formato SVG, que muestra tanto la anotación funcional de los genes como como la distancia respecto a sus ortólogos del _cluster_ de referencia.

## Las familias de BGC son variantes del BGC de referencia.
Así como existen familias génicas, un gen y todos sus homólogos, incluidos parálogos, ortólogos y xenólogos, también existen familias de BGCs. Sin embargo no es trivial definir los límites de un BGC porque no tiene un codón de inicio y un codón de paro como un gen. En algunas ocasiones como en el caso de escitonemina todos los genes del BGC se expresan al recibir un estímulo, como los rayos UV en este caso. Otras veces en la producción del metabolito participan genes que no son necesariamente contiguos, y por ello al cambiar el BGC de organismo y realizar expresión heteróloga no se obtiene el mismo metabolito. 

Así pues, cuando se habla de un BGC no se debe pensar que este es igual en todos los organismos del linaje, es decir que tiene el mismo contenido génico. Hay variación tanto a nivel de contenido génico como a nivel de secuencia entre los genes ortólogos. Esta variación produce la promiscuidad de producto, una familia de BGC produce distintos productos a partir de precursores similares. En este trabajo tomamos como BGC de referencia a los anotados en MIBiG, que son de los que se tienen productos reportados con datos experimentales. Para CORASON consideramos como parte de la familia del BGC todas las variantes de BGC que contengan al menos dos genes en común, uno de referencia seleccionado por el usuario y otro cualquiera pero común con el BGC de referencia.

Como ejemplo de familias de BGC conviene pensar en analogía con los operones. Un operón es el conjunto de genes dedicados a la síntesis de un mismo proceso que regulan de forma coordinada su propia expresión, estos genes suelen ser contiguos y transcribirse simultáneamente desde un solo promotor. Ejemplos de estos operones son los que producen los aminoácidos histidina y triptófano. Estos “BGC” hace millones de años fueron posiblemente parte del metabolismo especializado y debido a su éxito se fijaron en lo que ahora vemos como BGCs conservados en ciertos linajes genómicos. En estos casos las fronteras son claras y la variación génica es poca. Aún así existen otros ejemplos donde puede constatarse variación en las rutas de síntesis de mecanismos centrales de metabolismo procariota. En el caso de histidina y triptófano, como hablaremos en el siguiente capítulo, es la variación a nivel de secuencia y no tanto a nivel de composición génica la que produce diversidad de producto. En oposición a los BGCs u operones de metabolismo conservado, están los BGCs del metabolismo especializado, así como se encuentran familias con mucha variación génica pueden encontrarse otras muy conservadas. 

En las siguientes secciones presento cuatro ejemplos que ilustran como CORASON puede ser utilizado tanto para priorizar nuevos BGCs como para ligar la variación génica de familias de BGCs con diversidad estructural. Asimismo se describe cómo este algoritmo es una expansión de las habilidades de EvoMining para encontrar enzimas en el proceso de diversificación funcional. En resumen, CORASON encuentra familias de BGCs, y presenta una rápida visualización de sus variantes. Con esta herramienta podemos expandir nuestro conocimiento sobre nuevas variantes químicas mediante la genómica comparativa. CORASON está disponible en su contenedor de docker en github https://github.com/nselem/corason.

## Aplicaciones de CORASON en Actinobacteria y Pseudomonas

En el capítulo anterior las variantes del BGC escitonemina en Cyanobacteria fueron encontradas al aplicar CORASON a dicho linaje. En este capítulo presento ejemplos del uso de CORASON para investigar los patrones de conservación/variación en familias de BGCs en los linajes Actinobacteria y _Pseudomonas_. Primero, las versiones iniciales de CORASON fueron usadas junto con cromatografía y espectrometría de masas (LC-MS) para estudiar la ecología y evolución de los sideróforos del tipo desferroxiaminas en Actinobacteria[@cruz-morales_actinobacteria_2017]. En un segundo ejemplo, CORASON fue utilizado para investigar la existencia de variantes en Actinobacteria del cluster productor de arsenolípidos que se encuentra en _Streptomyces lividans_. Finalmente, un tercer ejemplo es presentado: el de los contextos genómicos del metabolismo secundario de _tauD_. Esta enzima proviene de una dioxigenasa involucrada en el metabolismo de taurina en su papel de enzima del metabolismo conservado. En Actinobacteria _tauD_ es parte de 15 BGC reportados en MIBiG, aunque en _Pseudomonas_ no existen BGCs reportados EvoMining predice expansiones en este linaje genómico y CORASON predice conservación en los contextos genómicos de estas copias extra que guardan cierta similitud con variantes de los BGC conocidos en Actinobacteria  `r ref(label = "PseudomonasTauD", type = "figure")` .


## Detectamos variantes de sideróforos en Actinobacterias de vida libre 

El hierro es necesario en el metabolismo de muchos seres vivos. Para poder utilizarlo las bacterias han desarrollado moléculas captadoras de hierro llamadas sideróforos. Un ejemplo de sideróforo es la molécula de desferroxiamina sintetizada por los genes _des_  en Actinobacteria. Usamos CORASON para identificar variantes del cluster biosintético de desferroxiamina `r ref(label = "des", type = "figure")` Actinobacterias de cuatro ciénegas. En particular, encontramos una variante del BGC que se diferencia del cluster reportado por la ganancia de un miembro de la familia penicilina-amidasa. Al gen que codifica esa función se le llamó _desG_ y es responsable de la arilación de desferroxiaminas en actinomicetos acuáticos [@cruz-morales_actinobacteria_2017]. Ya fue verificado que la variación génica está ligada con la variación molecular. 

```{r des, results = "asis",message=FALSE,echo=FALSE}
label(path = "chapter3/des.png", 
      caption = "EvoMining Algorithm",
      label = "des",      
      cap.size = "footnotesize",
      alt.cap="Variantes del cluster biosintético de desferroxiamina fueron identificadas por CORASON en Actinobacterias de cuatro ciénegas. Una variante del BGC de desferroxiamina fue identificada. Esta variante se diferencia del cluster reportado por la ganancia de una penicilin amidasa. A este gen extra se le llamó $desG$.", scale=".4",
      type = "figure")
```
   

##Un BGC de metabolismo de arsénico tiene variantes que conforman una familia de BGCs  

Analizamos los patrones de expansión-reclutamiento de la 3-fosfoshikimato-1-carboxivinyl transferasa (AroA) en el linaje de _Streptomyces_ usando EvoMining. Se encontró un cambio de función en esta familia tal que en una de las ramas de expansiones se detectó específicamente una arsenoenol piruvato sintasa. Estudios de mutagénesis y de expresión diferencial génica en presencia de arsénico confirmaron que en _Streptomyces coelicolor_ y en _Streptomyces lividans_ esta enzima pertenece a un BGC que sintetiza arsenolípidos [@cruz-morales_phylogenomic_2016]. Mediante curación manual se descubrió por la diversidad en las secuencias de aminoácidos que el contexto genómico de AroA en estos organismos incluye una enzima PKS localizada a seis genes de distancia. AntiSMASH predice los BGCs tipo PKS de estas enzimas pero no incluye en ellos a la arsenoenol piruvato sintasa. El valor de EvoMining fue descubrir que esta copia extra de AroA estaba dedicada al metabolismo especializado y por tanto bien podía tener su propio BGC o dada la cercanía con las PKS podía ser parte de estos PKS-BGCs. Nos preguntamos si la diversidad de secuencia a nivel de BGC, si se encuentran variantes con distintos patrones de presencia/ausencia en los genes que componen al BGC de _S coelicolor_. O más aun, quedaba por investigar si el BGC tenía cierto grado de conservación o era exclusivo de estos dos organismos _S. coelicolor y S. lividans_

El contexto genómico conservado en las expansiones de AroA puede apreciarse en la `r ref(label = "Coelicolor", type = "figure")`. La arsenoenol piruvato sintasa fue descubierta en un árbol de EvoMining como parte de una rama de expansiones de AroA en Actinobacteria. El contexto genómico de la arsenoenol piruvato sintasa de _S. coelicolor _ tiene un _core conservado_ en Actinobacteria. Este BGC está dedicado a la síntesis de metabolitos secundarios de tipo arsenolípidos. Primero se identificaron en otras secuencias genómicas contextos que contengan el homólogo de AroA y algún otro gen de su vecindad en _S. coelicolor_. A continuación, se ordenaron manualmente los contextos obtenidos y se pudo identificar al menos cuatro diferentes subclases de BGC. La primera clase mostrada en un rectángulo morado no contiene PKS o NRPS, la segunda enmarcada en verde contiene una PKS-NRPS híbrida. 
Los otros dos subgrupos solo contienen una PKS, en un caso está río arriba y en otro río abajo de AroA. La tercera clase incluye una PKS a la izquierda y a más de cinco genes de distancia de la arsenoenol piruvato sintasa; finalmente la última clase contiene una PKS a la derecha a sólo un gen de distancia de esta enzima. Así, se muestra que existen variantes de un BGC que contienen un _core_ común, presumiblemente pueden producir variantes de arseno compuestos.

```{r Coelicolor, results = "asis",message=FALSE,echo=FALSE}
label(path = "chapter3/Coelicolor.pdf", 
      caption = "EvoMining Algorithm",
      label = "Coelicolor",      
      cap.size = "footnotesize",
      alt.cap="El contexto genómico conservado en las expansiones de AroA sugiere que es una familia de BGC con promiscuidad de productos. El contexto genómico de la arsenoenol piruvato sintasa de $S.~coelicolor$ tiene un $core~conservado$ en Actinobacteria que produce arsenolípidos. Se identificaron cuatro clases de BGCs. La primera clase en morado no contiene PKS o NRPS, la segunda enmarcada en verde contiene una PKS-NRPS híbrida. La tercera clase incluye una PKS a la izquierda y a más de cinco genes de distancia de la Arsenoenol piruvato sintasa y finalmente la última clase contiene una PKS a la derecha y a sólo un gen de distancia de esta enzima.", scale=".4",
      type = "figure")
```
Hasta esta versión de CORASON la visualización realizada para los arsenolípidos no incluía ningún tipo de orden y era difícil distinguir grupos de BGCs. Por esta razón se pensó que el orden filogenético ya no de una enzima sino del _core_ del BGC ordenaría las variantes del BGC. Este orden mostraría en un continuo la dinámica genómica del BGC establecida por los procesos evolutivos. En el caso de los arsenolípidos se utilizó Orthocore para la identificación del _core_ del BGC. En las siguientes versiones de CORASON esta característica fue implementada como parte del algoritmo.


##Combinamos CORASON y BiG-SCAPE para mejorar la clasificación de BGC y logramos predecir dos nuevos compuestos de la familia rimosamide-detoxin que fueron caracterizados experimentalmente 

BIG-SCAPE es una herramienta bioinformática para clasificar un conjunto de BGC en familias de acuerdo al contenido, conservación y distribución de sus dominios [@navarro-munoz_computational_2018]. Un dominio es una región conservada de una proteína que evoluciona y funciona independientemente del resto de la proteína. La identificación de dominios es particularmente importante en los BGC porque las modificaciones químicas que catalizan los genes de los BGC frecuentemente están codificadas en dominios que pueden o no ser parte del mismo gen conservado pero que de cualquier forma repiten la misma reacción. Es decir un dominio con la función conservada, puede realizar el mismo paso de una ruta biosíntética formando parte de genes que no son homólogos. BIG-SCAPE usa la conservación de dominios (no de genes) para agrupar BGC en diferentes familias de _clusters_, sin embargo no permite una visualización eficiente su evolución. Por ello se utilizó una parte del algoritmo de CORASON que al proporcionar un algoritmo para ordenar la diversidad dentro de la familia usando el _core_ de dominios conservados `r ref(label = "CORASONAlgorithm", type = "figure")` . Así se consigue proponer la filogenia de los BGC y en ocasiones conectar mediante la evolución a familias de BGC aparentemente separadas por BiGSCAPE.

```{r CORASONAlgorithm, results = "asis",message=FALSE,echo=FALSE}
label(path = "chapter3/corason_fig1.png", 
      caption = "Algoritmo de CORASON Algorithm",
      label = "CORASONAlgorithm",     
      cap.size = "footnotesize",
      alt.cap="CORASON permite ordenar visualizar las familias de genes propuestas por BIG SCAPE. BIG SCAPE toma BGC que pueden provenir de MIBiG, de AntiSMASH y los clasifica en familias (GCF1, GCF2 y GCF3) que comparten dominios conservados. Con corason encontramos el $core$ de dominios para hacer la filogenia de los BGC con ellos y visualizar su evolución ", 
      scale=".3",
      type = "figure")
```

###Identificamos nuevos productos variantes de la familia de BGCs Rimosamide - Detoxin en Actinobacteria integrando BiG SCAPE y CORASON 
Ya que el TauD fue sugerida por un análisis de EvoMining como una familia con expansiones reclutadas a productos naturales de distintas subfamilias en Actinobacterias, en esta sección utilizamos CORASON y BIG-SCAPE para analizar una base de datos de miles de genomas. Con estas herramientas se organizó la diversidad biosintética de las familias de BGC detoxin y rimosamide [@mcclure_elucidating_2016]. El análisis reveló diversidad tanto en los géneros de los organismos que contienen a esta familia, y en la composición génica del BGC. Entre los géneros con alguna variante del BGC están _Amycolatopsis_, _Streptomyces_. El _core conservado_ de los BGCs detoxin y rimosamide está compuesto por una NRPS, una NRPS/PKS híbrida, y un homólogo de _tauD_. En _E.coli_ tauD se encuentra en el operón _tauABCD_. La ruta de síntesis de rimosamide difiere de la de detoxins porque tiene una NRPS adicional, que codifica para una modificación del _core_ de molécula detoxin/rimosamide con isobutirato y glicina.

El hecho de que el gen _tauD_ estuviera presente en todos los miembros de la familia `r ref(label = "Rimosamide", type = "figure")`   captó nuestra atención. El TauD pertenece a la super familia de enzimas hidroxilasas dependientes de Fe(II)/$\alpha$-ketoglutarato. En particular _tauD_ codifica una taurina dioxigenasa dependiente de $\alpha$-ketoglutarato involucrada en la asimilación de sulfito por la liberación oxigenolítica del aminoácido taurina. Interesantemente, esta familia también está presente en linajes como hongos, bacterias y plantas. Dichas enzimas catalizan hidroxilaciones, desaturaciones, expansiones y formaciones de anillos entre otras transformaciones químicas. A la fecha, el rol de TauD en la biosíntesis de los metabolitos detoxin y rimosamide aún es desconocido, se ha sugerido que es responsable de la oxidación de la prolina observada en algunos análogos.

Para identificar variantes de los BGC relacionados a detoxin y rimosamide dentro de la rama de metabolismo especializado los 1175 BGC que contenían un homólogo de _tauD_ se pasaron por un análisis combinado de BiG-SCAPE/CORASON. Se uso _tauD_ como gen de referencia en CORASON ya que es el único gen miembro del ‘BGC core’ que está presente en todos los genomas. Es importante notar que el _core_ del BGC podría contener hasta 3 genes porque la NRPS, y la NRPS-PKS híbrida quedan fuera en este ejemplo debido a que algunos genomas no están completamente secuenciados y justamente hay huecos a los extremos de los contigs que contienen estos BGC. Este es el caso de los organismos _Streptomyces humi_, _Streptomyces spectabilis_ y _Amycolatopsis vancoresmycina_]

```{r Rimosamide, results = "asis",message=FALSE,echo=FALSE}
label(path = "chapter3/figura5.pdf", 
      caption = "Rimosamide",
      label = "Rimosamide",      
      cap.size = "footnotesize",
      alt.cap="Visualización de la Familia Expandida de BGC de TauD detectada por CORASON y sus 5 subfamilias de BGC detectadas por BIG SCAPE. A la derecha se muestra la molécula producida por cada subfamilia.", scale=".8",
      type = "figure")
```

### CORASON sugiere que las familias detoxin y rimosamide pertenecen a un amplio grupo de familias dedicadas a la síntesis de péptidos.  
El análisis de CORASON reveló que las familias de los BGC detoxin y rimosamide identificados en BiG-SCAPE eran parte de una familia expandida de BGC de biosintesis de péptidos que incluía clados inexplorados del phylum Actinobacteria `r ref(label = "Rimosamide", type = "figure")`. La organización filogenética de los BGCs provista por CORASON, reveló familias de BGCs que fueron omitidas debido al umbral utilizado por el algoritmo de clustering de BiG-SCAPE. Esto debido a la cercanía de genes biosintéticos detectados por antiSMASH como suficientemente diferentes como para ser clasificados en otras familias.

Hipotetizamos que las detoxins codificadas por los BGCs en los clados inexplorados contendrán cierta novedad química relacionada con las variaciones genéticas. Afortunadamente, 40 de las 152  cepas identificadas como portadoras de un BGC estaban representadas en nuestros datos metabolómicos de 363–cepas por LC-MS/MS. Los análisis de redes moleculares de estos datos indicaron la presencia de tres detoxin conocidas, cuatro rimosamide conocidas y otras 103 variantes de detoxin o rimosamide, el basto universo químico sugerido por el análisis BiG-SCAPE/CORASON.

###Aglunos clados selectos del árbol de CORASON que contiene a las familias rimosamide/detoxin contienen diversidad génica que correlaciona con novedad química.  
Tres de los clados que codifican para detoxin BGC fueron identificados por BiG-SCAPE dentro del árbol de CORASON capturaron nuestro interés (ver las cajas coloreadas de la `r ref(label = "Rimosamide", type = "figure")`). En esta sección se describe el trabajo experimental realizado por Michael Mulloney del grupo de colaboradores de West Chicago, de los tres clados y específicamente de los organismos que seleccioné como candidatos a presentar diversidad química.  

#### El clado P450/enoyl agrega una heptanamida al core molecular detoxin/rimosamide  
El primer clado es el ‘P450/enoyl clade’ contiene genes como el citocromo P450 y una enoil-CoA hydratasa/isomerasa dentro de cada uno de sus BGC. Este clado está marcado en rojo `r ref(label = "Rimosamide", type = "figure")`. Análisis de datos por tandem MS de extractos de _Streptomyces_ sp. NRRL S-325, que se encuentra dentro de este clado, llevó al descubrimiento de la detoxin S1. Este nuevo análogo contiene una cadena lateral de heptanamide, una estructura única entre las detoxins y rimosamides cuya instalación posiblemente depende de la enzima enoyl-CoA hydratase/isomerase.  

#### El superclado spectinomycin/ detoxin-rimosamide produce cinco variantes de detoxin.   
El segundo clado de interés,fue nombrado el ‘supercluster clade’ (`r ref(label = "Rimosamide", type = "figure")`, en verde claro), comprende los BGCs con genes de detoxin adyacentes al cluster que produce espectinomycina. El cluster de espectinomycina (MIBiG BGC0000715) contiene en su periferia al gen _tauD_ como se muestra en la línea gris punteada de la `r ref(label = "Rimosamide", type = "figure")`. La secuencia del cluster de spectinomycin depositada en MIBiG es la única secuencia disponible de  _Streptomyces spectabilis_ NRRL 2792. Como no se sabe que tauD participe en la síntesis de spectinomycin se hipotetizó que pueden existir los genes del cluster de detoxin al lado de los genes del BGC de espectinomycina en _S. spectabilis_ NRRL 2792. Adquirimos esta cepa para determinar si el análisis de CORASON podía ayudar a la predicción de detoxin basado solamente en la presencia del gen de referencia pero en ausencia completa de la secuencia del BGC de detoxin. El análisis en tandem de espectrometría de masas de extracto _S. spectabilis_ NRRL 2792 reveló la presencia de cinco compuestos tipo detoxin.

Los tiempos de retención de iones y los patrones de fragmentación de los últimos dos compuestos también fueron observados en extractos de _Streptomyces_ sp. NRRL B-1347 parte del clado del supercluster. Esto confirma la habilidad de CORASON para guiar un descubrimiento mediante la utilización de la filogenia a pesar de lo limitado de los datos en la cepa NRRL-2792. El análisis de LC-MS de cultivos de NRRL-2792 suplementados con isotopos estables etiquetados de amino acidos corroboraron las predicciones estructurales basadas en los análisis de la cepa cercana _Streptomyces_ sp. NRRL B-1347. Aunque los datos de MS fueron insuficientes para desenmascarar esta estructura, el compuesto 2 fue producido por _S. spectabilis_ NRRL 2792 en suficiente abundancia para el aislamiento y la elucidación estructural por NMR. 

#### El clado _Amycolatopsis P450_ produce cinco variantes de detoxin.  
El tercer clado que se estudió es al que pertenecen las familias rimosamide-detoxin, contiene BGCs casi enteramente provenientes del género _Amycolatopsis_. Este clado está marcado en morado en la (`r ref(label = "Rimosamide", type = "figure")`. Este clado de BGCs también contienen un gen P450 único entre los BGCs del árbol, así que fue llamado el clado ‘ _Amycolatopsis_ /P450 clade’. Aunque no se contaba con datos metabolómicos de las cepas del clado de BGC definidos por BiG-SCAPE como una _Gen Cluster Family_ (GCF), la visualización filogenética de CORASON permitió la selección de una cepa de _Amycolatopsis_ de la que se tenían datos metabolómicos con un BGC muy similar, y que también contiene el gen P450 ((`r ref(label = "Rimosamide", type = "figure")`, línea gris cerca del clado _Amycolatopsis_/P450 ). Los análisis de los datos de tandem MS de extracto fermentado de _Amycolatopsis jejuensis_ NRRL B-24427 reveló isómeros de detoxins P1 que contienen tirosina, P2 mostrando fenilalanina y una valina hidroxilada, así como la detoxin P3, un análogo cercano libre de hidroxilación. Además se consiguió validar la asignación de aminoácidos observados en los patrones de fragmentación de  MS/MS mediante el uso de experimentos de incorporación de isótopos estables etiquetados de aminoácidos.
  
## CORASON permitió explorar la promiscuidad de familias de BGCs de enzimas divergentes de metabolismo central. 

Nuestros resultados ilustran como BiG-SCAPE puede identificar conjuntos de BGCs relacionados, en un gran número de secuencias de genomas. Además al usar CORASON para reconstruir las filogenias de BGC para ordenar visualmente la evolución de un cluster biosintético y su diversidad proveen herramientas poderosas para el descubrimiento de nuevos clados de BGC que codifican en consecuencia para nueva química. Respecto a los BGCs detoxin/rimosamide, CORASON mostró habilidad para ayudar a minar bases de datos genómicas y descubrir siete nuevas detoxins. Específicamente, la organización de de las variantes de los BGC facilitó la identificación de los correspondientes variaciones en la estructura química -la presencia de un enoyl-CoA hidratasa/isomerasa corresponde a la familia de amida ácido graso detoxin S1 y la presencia de un gen P450 corresponde a la presencia de hidroxilaciones en detoxins P1–P3.

Estos resultados demuestran una forma alternativa en la que la minería genómica permite identificar cómo se genera la diversidad de funciones ahora a nivel de BGC. Al identificar cómo es la evolución de los genes conservados de los _clusters_ y diferenciarlos de los cambios en los genes accesorios de los rodean fue posible guiar el descubrimiento de nuevos productos naturales. También este análisis nos permitió observar que existen distintos niveles de variación que generan diversidad química y que pueden ser entendidos como promiscuidad. Dicha variación se puede originar debido a la divergencia a nivel de secuencia de dominios proteicos pasando por variación a nivel de la variación entre genes de la misma familia enzimática y llega hasta grupos de genes que varían en cuanto a presencia/ausencia de algunos los genes que los componen. Por si esto fuera poco, además detectamos que hay familias de BGC que a su vez forman superfamilias de BGC o que están compuestas por subfamilias de BGC y cuya diversidad a todos esos niveles correlaciona con la diversidad de los productos naturales que producen.


