---
header-includes:
- \usepackage{amssymb,amsthm,amsmath}
- \usepackage{chemarr}
- \usepackage[caption=false]{subfig}
output: pdf_document
---

```{r include_reedtemplates_4, include = FALSE}
# This chunk ensures that the reedtemplates package is installed and loaded
# This reedtemplates package includes the template files for the thesis and also
# two functions used for labeling and referencing
if(!require(devtools))
  install.packages("devtools", repos = "http://cran.rstudio.com")

if(!require(reedtemplates)){
  library(devtools)
  devtools::install_github("ismayc/reedtemplates")
  }
library(reedtemplates)

```



```{r load_pkgs_chapter4, message = FALSE,echo=FALSE}
# List of packages required for this analysis
pkg <- c("dplyr", "ggplot2", "knitr", "devtools","RColorBrewer")
# Check if packages are not installed and assign the
# names of the packages not installed to the variable new.pkg
new.pkg <- pkg[!(pkg %in% installed.packages())]
# If there are any packages in the list that aren't installed,
# install them
if (length(new.pkg))
  install.packages(new.pkg, repos = "http://cran.rstudio.com")
# Load packages
library(dplyr)
library(plyr)
library(reshape)
library(ggplot2)
library(knitr)
library(RColorBrewer)
hm.palette <- colorRampPalette(rev(brewer.pal(11, 'Spectral')), space='Lab')  
#library(genstats) ## Next libraries are for coursera
library(devtools)
library(Biobase)
library(scales) # 
library(xlsx) # For save data on excel
```

# La familia PriA {#ref_labels}
PriA es una familia de enzimas de Actinobacteria homóloga a la familia HisA en Enterobacteria. Según las definiciones de este trabajo PriA es una familia promiscua. Se han caracterizado experimentalmente varios miembros de PriA con la capacidad de catalizar tanto la reacción correspondiente a HisA como la de TrpF. Es decir PriA participa a la vez en las rutas de síntesis de Histidina y Triptofano, al menos en varias Actinobacterias. Algunos de los primerios miembros caracterizados como promiscuos son _Streptomyces coelicolor_ y XXXX. Dentro de la ruta de histidina HisA convierte ProFAR en PRFAR. Además de la isomerización de PROFAR también convierte PRA en CdRP actuando análogamente a la función TrpF en la ruta del triptófano. La mayoría de las actinobacterias han perdido el gen trpF en la ruta del triptofano, por lo que se cree que la promiscuidad de proFAR está extendida en un gran subconjuntno de Actinobacteria.  

Además, en Actinobacteria PriA ha mostrado un gradiente funcional. Esta variación divide esta familia en varias subfamilias según su funcionalidad. Por ejemplo, entre las subfamilias de PriA se enceuntra PriB con presencia en el género _Streptomyces_. Esta familia muestra poca actividad _trpF_ y un gen _trpF_ fuera de contexto. Otra subfamilia es subHisA en _Corynebacteria_ y _Actinomyces_ que ha perdido actividad _trpF_, y finalmente hay _subTrpF_ en Actinomyces que ha perdido su actividad de HisA.

En este capítulo se hace una exploración de PriA utilizando EvoMining y CORASON en diversos linajes genómicos. Como resultado se encuentran variantes en el número de copias según el linaje. En Actinobacteria PriA es promiscua a pesar de no tener copias extra con marcas de reclutamiento al metabolismo especializado. Otro resultado es el descubrimiento de que al análizar datos de cinéticas enzimaticas de PriA, no existe una trayectoria Darwiniana para ambos susttratos que lleve a la adquisición de promiscuidad. Es decir que al menos en este ejemplo, las mutaciones puntuales que llevan a una enzima monofuncional en la ruta para adquirir promiscuidad nunca incrementan la capacidad catalítica sobre ambas reacciones. Finalmente    
||||$\tiny[M^{-1}s^{-1}]$ |$\tiny[\mu M]$| |$\tiny[M^{-1}s^{-1}]$ |$\tiny[\mu M]$|||  
  
Tabla Datos Cinéticos de subfamilias de PriA \label{tab:cineticos}   
  
|Fuente|Familia|HisA $in\hspace{.1cm}vivo$|TrpF $in\hspace{.1cm}vivo$|$K_{cat}^{\tiny{ProFAR}}$  $\tiny{[M^{-1}s^{-1}]}$|$K_m^{\tiny{ProFAR}}$  $\tiny{[\mu M]}$|HisA  $\frac{K_{cat}}{K_m}$ |$K_{cat}^{\tiny{PRA}}$   $\tiny{[M^{-1}s^{-1}]}$ |$K_m^{\tiny{PRA}}$ $\tiny{[\mu M]}$|TrpF $\frac{Kcat}{Km}$ |Referencia|  
|-----------------------|-------|------|------|---------|--------|--------|-------|-------|---|-----------------|  
| _Escherichia  coli_  |HisA|-|-|1.6|4.9|3.1|-|-|0|Henn-Sax et al 2002|  
| _Escherichia  coli_  |TrpF|-|-|-|-|0|12.2|34.5|2.82|Sterner et al 1996|  
| _Mycobacterium  smegmatis_  |PriA|*|*|2.6 ± 0.5 |0.85 ± 0.04 |0.33|7.9 ± 2.4| 3.1 ± 0.43 |0.39|Verduzco [@verduzco-castro_co-occurrence_2016]| 
| _Mycobacterium tuberculosis_  |PriA|-|-|19|0.23|12|21|3.6|0.17| Due et al. (2011)|  
| _Streptomyces globisporus_  |PriA|*|*|4.2 ± 0.8| 0.74 ± 0.03 |0.18|11 ± 1.0 |3.8 ± 0.2 |0.34|Verduzco [@verduzco-castro_co-occurrence_2016]|  
| _Streptomyces coelicolor_ |PriA|-|-|3.6 ± 0.7 |1.3 ± 0.2 |0.4|5.0 ± 0.08 |3.4 ± 0.09 |0.7|Noda [@noda-garcia_identification_2010]|  
| _Streptomyces coelicolor_ |PriA|-|-|3.6 ± 0.7 |1.3 ± 0.2 |0.4|5.0 ± 0.08 |3.4 ± 0.09 |0.7|Noda [@noda-garcia_identification_2010]|  
| _Streptomyces ipomoeae_  |PriB|*|*|3.8 ± 0.2 |0.82 ± 0.02 |0.21|60.8 ± 1.1| 8.25 ± 0.4|0.14|Verduzco [@verduzco-castro_co-occurrence_2016]|  
| _Streptomyces_ Mg1  |PriB|*|*| 13.2 ± 3.4 |0.92 ± 0.19 |69|129.6 ± 34 |0.29 ± 0.04|0.0022|Verduzco [@verduzco-castro_co-occurrence_2016]|  
| _Streptomyces_ sp. C|PriB|*|*|11.4 ± 3.4 |2.53 ± 0.74 |0.22|149. 9 ± 29| 1.4 ± 0.12 |9|Verduzco [@verduzco-castro_co-occurrence_2016]|  
| _Streptomyces sviceus_|PriB|*|*|3.9 ± 0.89 |0.69 ± 0.04 |0.18|24.5 ± 4.0| 1.6 ± 0.29 |67|Verduzco [@verduzco-castro_co-occurrence_2016]|  
| _Corynebacterium diphteriae_|subHisA|-|-|4.4 ± 0.5|2.6 ± 0.3|0.59|||0|Noda [@noda-garcia_evolution_2013]|  
| _Corynebacterium jeikeium_|PriA|-|-|2.3 ± 0.2|0.9 ± 0.08|0.39|5.1 ± 1.0|1.6 ± 0.16|0.31|Noda [@noda-garcia_evolution_2013]|  
| _Corynebacterium striatum_|subHisA|-|-|6.9 ± 0.7|2.1 ± 0.5|0.3|||0|Noda [@noda-garcia_evolution_2013]|  
| _Corynebacterium diphteriae_ L48I-F50L-T80S|subHisA|||4.5 ± 1.5|0.6 ± 0.08|0.13|133 ± 10|0.05 ± 0.01|0.0004|Noda [@noda-garcia_evolution_2013]|  
| _Actinomyces urogenitalis_ DSM 15434|PriB|*|*|2.1 ± 0.5 |1.8 ± 0.2 |0.9|26.3 ± 6.3| 0.37 ± 0.09 |14|Verduzco [@verduzco-castro_co-occurrence_2016]|  
| _Actinomyces odontolyticus_ ATCC 17982|subTrpF||*|-|-|0|||0.02|Juarez [@juarez-vazquez_evolution_2017]|  
| _Actinomyces oris_ K20 BABV01|PriA|||||0.02|||0.01|Juarez [@juarez-vazquez_evolution_2017]|  
| _Actinomyces_ sp. oral taxon 171 str. F0337|PriA|||||0.01|||4|Juarez [@juarez-vazquez_evolution_2017]|  
| _Actinomyces_ sp. oral taxon 848 str. F0332|subTrpF||*|-|-|0|||0.0001|Juarez [@juarez-vazquez_evolution_2017]|  
| _Actinomyces urogenitalis_ DSM 15434|PriA|||||0.01|||0.02|Juarez [@juarez-vazquez_evolution_2017]|  
| _Bifidobacterium adolescentis_ L2-32|PriA|*|*|||0.2|||0.1|Juarez [@juarez-vazquez_evolution_2017]|  
| _Bifidobacterium gallicum_ DSM 20093 |PriA|*|*|||0.1|||0.04|Juarez [@juarez-vazquez_evolution_2017]|  
| _Bifidobacterium longum_ ATCC 15697|PriA|*|*|||0.1|||0.3|Juarez [@juarez-vazquez_evolution_2017]|  
|Camera CAM1|Metagenoma|||1.7 ± 0.1|0.3 ± 0.03|0.2|40 ± 7|3.5 ± 0.04|0.09|Noda [@noda-garcia_insights_2015]|  
|CAM1_A81G|Metagenoma|||1.7 ± 0.2|0.1 ± 0.01|0.06|32.2 ± 1.7|1.9 ± 0.1|0.06|Noda [@noda-garcia_insights_2015]|  
|CAM1_A81S|Metagenoma|||4.0 ± 0.9|0.2 ± 0.03|0.04|23.5 ± 6.5|0.5 ± 0.1|0.02|Noda [@noda-garcia_insights_2015]|  
|CAM2|Metagenoma|||n.d.|n.d.|0|n.d.|n.d.|0|Noda [@noda-garcia_insights_2015]|  
|PriA_Ancestral|Ancestral|||9.4±1.6|0.3±0.009|0.03|4.3±0.4|0.6±0.02|0.13|Verduzco-Castro Noda-García|  
|PriA_SubHisA|Ancestral|||3.7±1.01|0.5±0.03|0.1|-|-|0|Verduzco-Castro Noda-García|  
|SubHisA_Ancestral|Ancestral|||6.3±0.7|0.15±0.03|0.02|-|-|0|Verduzco-Castro Noda-García|  
|SubHisA_PriA|Ancestral|||27.7784793333±3.4528417221|0.05±0.005|2|167.82|0.03±0.002|0.0001|Verduzco-Castro Noda-García|  
| _scabies_||0|0|163.6|0.1|||||Ernesto|  
| _Avisco_|||46|1.37|36|3.4||||Ana|  
En la tabla `r ref("cineticos", type = "table")` se muestran los diferentes valores de PriA.  


  
Algunas de estas enzimas se seleccionaron en busca de nuevas funciones promiscuas, las reacciones catalizadas por el candidato se investigaron mediante la exploración de sustratos químicamente similares a los nativos.

\clearpage   
  
## PriA como modelo de familia enzimática donde las expansiones no son condición necesaria para la promiscuidad.  
#### PriA en EvoMining  

Se investigaron las expansiones de la familia PriA en los linajes Actinobacteria, Cyanobacteria, Pseudomonas y Archaea. En Actinobacteria, donde se sabe que PriA es promiscua no se detectaron copias extra. EvoMining ha detectado un parálogo de PriA en Actinobacteria y una expansión conservada en un grupo de saxitoxinas en Cianobacteria [@moustafa_origin_2009].



```{r PriA_Expansiones, results = "asis",message=FALSE,echo=FALSE}
label(path = "chapter4/PriAExpansiones.png", caption = "Expansiones de PriA en Actinobacteria, Cyanobacteria, Pseudomonas y Archaea",
      scale=.8,
      label = "Expansiones de PriA en Actinobacteria, Cyanobacteria, Pseudomonas y Archaea", 
      cap.size = "footnotesize",
      alt.cap="",
      type = "figure")
```


 Los reclutamientos que tuvieron estas expansiones son los siguientes  
   
|  Compuesto	| Actinobacteria 	| Cyanobacteria 	| Pseudomonas 	|  Archaea	| BGC origen|  Clase	|   
|----   	    |---	            |---	            |---	          |---	      |---	      |---	    |   
|[saxitoxin](http://mibig.secondarymetabolites.org/repository/BGC0000188/index.html#cluster-1) 	|  x	|x  	| x 	|x  	| Cyanobacteria 	|  Alkaloid	|
|[lipopoly saccharide](http://mibig.secondarymetabolites.org/repository/BGC0000775/index.html#cluster-1)	|x  	|x  	|  x	|  x	|  Proteobacteria	| Saccharide 	|  
| [toxin](http://mibig.secondarymetabolites.org/repository/BGC0000928/index.html#cluster-1)	| x 	|  x	| x 	|  x	| Cyanobacteria 	|  Other T3	|  
| [2'-chloro pentostatin ](http://mibig.secondarymetabolites.org/repository/BGC0001484/index.html#cluster-1)|  x	|-  	| -x	|  -	| Actinobacteria 	| Other  	|  
2'-amino-2'- deoxy adenosine|  	|  	| 	|  	|  	|  	|  
  
Table: Reclutamientos de expansiones de PriA en MIBiG \label{tab:reclutamientos}   


Finalmente, los árboles que se produjeron por EvoMining son:  
  
|  Linaje	| Link al árbol de EvoMining en Microreat  	|  
|---	|---	|  
|  Actinobacteria	|  [7g2IGfkv9](https://microreact.org/project/7g2IGfkv9)	|  
|  Cyanobacteria	|[qF6jWRMox](https://microreact.org/project/qF6jWRMox) 	|  
|  	PriA_Pseudomonas| [ydff6DWqs](https://microreact.org/project/ydff6DWqs)	|  
|  Archaea	|  [Ig-m9Cm6f](https://microreact.org/project/Ig-m9Cm6f)|  
  
Table: Árboles EvoMining de PriA en MicroReact \label{tab:arboles}  

```{r PriA_EvoMining, results = "asis",message=FALSE,echo=FALSE}
label(path = "chapter4/PriAEvoMining.pdf", 
      caption = "Árboles de destino metabólico de PriA en Actinobacteria, Cyanobacteria, Pseudomonas y Archaea según EvoMining",
      scale=1,
      cap.size = "footnotesize",
      alt.cap="",
      label = "PriAExpansions", type = "figure")
```


```{r PriAEvoMiningCopies, results = "asis",message=FALSE,echo=FALSE}
label(path = "chapter4/PriAEvoMiningCopies.pdf", 
      caption = "Copias extras de PriA en Actinobacteria, Cyanobacteria, Pseudomonas y Archaea",
      scale=.8,
      label = "PriAEvoMiningCopies", 
      cap.size = "footnotesize",
      alt.cap="",
      type = "figure")
```
 
### PriA CORASON
Todos los Streptomyces tienen el cluster de PriA parcialmente conservado con respecto al BGC de _Streptomyces coelicolor_. El único _Streptomyces_ con una copia extra es _Streptomyces_ CT34 cuyo mejor hit en NCBI proviene NCBI de una _Lentzea_ con 50% de identidad y 98% de cobertura. No es el caso de Cyanobacteria. 

TrpF1
TrpF1 queries gave hits with TrpC enzyme present on every Streptomyces, additionally  _S. rimosus_, _S. coelicolor_, _S. venezuelae_ and _S. NRRL S-1813_ had an extra copy. _S rimosus_ TrpC vicinity has PKS and siderophore genes.

TrpF2
Conserved cluster with NRPS sequences flanking TrpF2

TrpF3
Non conserved cluster

TrpF4
purpeofuscus and S bikiniensis 
 \clearpage  
 
## Non darwinian trayectories  
Resultado No existieron rutas darwininanas
```{r PriARutas, results = "asis",message=FALSE,echo=FALSE}
label(path = "conclusion/Solocirculos.png", 
      caption = "Non darwinian trayectories",
      scale=.6,
      label = "PriARutas", 
      cap.size = "footnotesize",
      alt.cap="",
      type = "figure")
```

```{r PriARutasPRA, results = "asis",message=FALSE,echo=FALSE}
label(path = "conclusion/SolocirculosPRA.png", 
      caption = "Positive increments on PRA",
      scale=.6,
      label = "PRARutas", 
      cap.size = "footnotesize",
      alt.cap="",
      type = "figure")
```

```{r PriARutasPRO2, results = "asis",message=FALSE,echo=FALSE}
label(path = "conclusion/SolocirculosPRO.png", 
      caption = "Positive increments on ProFAR",
      scale=.6,
      label = "ProFARRutas", cap.size = "footnotesize",
      alt.cap="",
      type = "figure")
```

Resultado se modelo PriA con evcouplings y los aminoácidos encontrados coinciden con los encontrados experimentalmente. 
```{r PriACouplinsMutations, results = "asis",message=FALSE,echo=FALSE}
label(path = "chapter4/Couplings/PriAMutations.pdf", 
      caption = "Tendencia de mutaciones observada en secuencias de PriA", 
      label="CouplingsMutationsPriA",
      cap.size = "footnotesize",
      alt.cap="",
      type = "figure")
```
 
 La estructura reconstruida es parecida, pero para obtener mejor refinamiento se debe seleccionar mejor las secuencias del alineamiento
```{r PriA CouplingFoldings, results = "asis",message=FALSE,echo=FALSE}
label(path = "chapter4/Couplings/PriACouplingFoldings.png", 
      caption = "Superposición de estructura de PriA generado por Folding con la estructura cristalográfica", 
      label="CouplingsFoldingPriA",
      cap.size = "footnotesize",
      alt.cap="",
      type = "figure")
```
 
## Estandarizacion de protocolos experimentales de PriA en sus sustratos tradicionales
```{r gel, results = "asis",message=FALSE,echo=FALSE}
label(path = "chapter4/Geles/PriAAbril30.png", 
      caption = "gel",
      scale=.6,
      label = "gel",cap.size = "footnotesize",
      alt.cap="",
       type = "figure")
``` 
## Afinidad de enzimas selectas por sustratos químicamente parecidos a PRA y PROFAR  
Dado que en _Streptomyces_ se han encontrado representantes de las familias PriA y PriB, se seleccionaron 39 secuencias homólogas para realizar el análisis del sustrato de la enzima de acoplamiento. Estas secuencias seleccionadas de PriA / Prib pertenecen a _Streptomyces_ uniformemente distribuidas en un árbol de especies RpoB con diferentes condiciones sobre la presencia / ausencia de TrpF. En este estudio se incluyeron otros homólogos de PriA Actinobacterial caracterizados químicamente, y finalmente se agregaron HisA de _Escherichia coli_, _Arthrobacter Aurescens_, _Salmonella enterica_ y _Acidimicrobium ferrooxidans_ y Actinobacterial TrpF como controles.

Cuando existían estructuras de cristal, de lo contrario, se generaban estructuras homólogas utilizando como plantilla la enzima más cercana disponible con estructura de cristal.

Controls  
HisA Enterobacteria enzymes from _Salmonella enterica_ (PDB:5AHE), _Escherichia coli K12_ 
_Acidimicrobium ferrooxydans_ (PDB:4WD0)

TrpF Actinobacteria Jonesia denitrificans and Streptomyces sp Mg1 sequences.

Chemically characterized Actinobacterial enzymes  
PriA  
_Mycobacterium tuberculosis_ (Mtub PDB:2Y88,2Y89,2Y85,3ZS4)
_Streptomyces coelicolor_ (Scoe PDB:2VEP,2X30,1VZW), _Streptomyces globisporus_,
_Actynomyces urogenitalis_ 4X2R
_Corynebacterium jeikeum_ 

subHisA  
_Corynebacterium diphteriae_
_Actinomyces car_ (PDB:4X2R)  

subTrpF  
_Arthrobacter aurescens_ (PDB:4WD0)

PriB  
_Streptomyces ipomoeae_, _Streptomyces sviceus_ (PDB:4U28,4TX9)  
TrpF controls _Jonesia denitrificans_ (PDB:4WUI) _Chlamidya thrachomatis_, _Streptomyces sp. Mg1_ TrpF and _Actinomyces odontolyticus_ were included  

\clearpage  

### Es posible que PriA tenga actividad en GTP  
Activity was measured fluorometrically in 96-well plates (Nuc 96-Well Optical Botto Plates) in a TECAN infinite M1000 plate reader (excitation at 286 nm and emission at 386 nm)

Preliminar activity essays were performed on an active PriA from _Streptomyces coelicolor_ and an inactive mutant D11A.  

Enzymes were cloned on coli V68 strains, overexpression were induced and protein were purified.  

```{r mutControl, results = "asis",message=FALSE,echo=FALSE}
label(path = "chapter4/MutantControl.png", 
      caption = "Scoe and non functional Scoe PriA acting on dGTP",
      scale=.6,
      label = "PriARutas2", 
      cap.size = "footnotesize",
      alt.cap="",
      type = "figure")
```

\clearpage  

```{r activity ,message=FALSE,echo=FALSE,warning=FALSE}
#library(reshape)
#library(ggplot2)

GTP <- read.table("chapter4/GTP.activity", header=TRUE, sep="\t")
dGTP <- read.table("chapter4/dGTP.activity", header=TRUE, sep="\t")
GTP.m <- melt(GTP,id="Time")
  #plot(GTP.m$Time, GTP.m$value, col=GTP.m$variable, pch=19)
#plot.new()
#legend("center", legend = unique(GTP.m$variable), col = unique(GTP.m$variable), pch=19)
GTPCinetica<-ggplot(GTP.m, aes(Time, value,colour=variable))+ geom_point()+ facet_wrap(~ variable)+ geom_smooth()+theme_bw()+theme(plot.title = element_text(size = 8, face = "bold"), text = element_text(size = 12), axis.title = element_text(face="bold"), axis.text.y=element_text(angle = 30,size = 1), legend.position = "bottom")+ scale_size_area()
ggsave(file="chapter4/GTPCinetica.pdf", plot=GTPCinetica, width=30, height=8)


```


```{r GTPCinetica}
label(path = "chapter4/GTPCinetica.pdf", 
      caption = "GTPCinetica.svg",
      scale=.8,
      label = "GTPCinetica", 
      cap.size = "footnotesize",
      alt.cap="",
      type = "figure")
```

