---
header-includes:
- \usepackage{graphicx,latexsym}
- \usepackage{amssymb,amsthm,amsmath}
- \usepackage{longtable,booktabs,setspace}
- \usepackage{lscape} 
output:
  pdf_document: default
  word_document: default
---
```{r load_pkgs_4,message=FALSE,echo=FALSE}
# List of packages required for this analysis
pkg <- c("dplyr", "ggplot2", "knitr", "devtools")
# Check if packages are not installed and assign the
# names of the packages not installed to the variable new.pkg
new.pkg <- pkg[!(pkg %in% installed.packages())]
# If there are any packages in the list that aren't installed,
# install them
if (length(new.pkg))
  install.packages(new.pkg, repos = "http://cran.rstudio.com")
# Load packages
library(dplyr)
library(ggplot2)
library(knitr)
library(kableExtra)
if(!require(reedtemplates)){
  library(devtools)
  devtools::install_github("ismayc/reedtemplates")
  }
library(reedtemplates)
```

```{r load_pkgs_chapter4, message = FALSE,echo=FALSE}
# List of packages required for this analysis
pkg <- c("dplyr", "ggplot2", "knitr", "devtools","RColorBrewer")
# Check if packages are not installed and assign the
# names of the packages not installed to the variable new.pkg
new.pkg <- pkg[!(pkg %in% installed.packages())]
# If there are any packages in the list that aren't installed,
# install them
if (length(new.pkg))
  install.packages(new.pkg, repos = "http://cran.rstudio.com")
# Load packages
library(dplyr)
library(plyr)
library(reshape)
library(ggplot2)
library(knitr)
library(RColorBrewer)
hm.palette <- colorRampPalette(rev(brewer.pal(11, 'Spectral')), space='Lab')  
#library(genstats) ## Next libraries are for coursera
library(devtools)
library(Biobase)
library(scales) # 
library(xlsx) # For save data on excel
```

# La familia PriA/HisA 

PriA es la familia de enzimas de Actinobacteria homóloga a la familia HisA existente en Enterobacteria, Cyanobacteria, _Pseudomonas_ y Archaea. Según las definiciones de este trabajo PriA es una familia promiscua ya que se ha encontrado que varios miembros de PriA _in vitro_ tienen la capacidad de catalizar tanto la reacción correspondiente a su homólogo HisA en la síntesis de histidina como la isomerización que cataliza TrpF cuya reacción está involucrada en la producción de triptofano. Es decir, se ha mostrado mediante cinéticas enzimáticas y análisis de complementación genética que en en varias Actinobacterias PriA participa a la vez en las rutas de síntesis de histidina y triptofano mediante la isomerización de un anillo de cinco carbonos `r ref(label = "isomerizacion", type = "figure")`. Los primeros miembros caracterizados como promiscuos en esta familia fueron _Streptomyces coelicolor_ y _Mycobacterium tuberculosis_ [@baronagomez_occurrence_2003] en 2003. La mayoría de las actinobacterias han perdido el gen _trpF_ aunque su actividad es escencial. Además conservan el resto del operón de triptofano, por lo que se cree que la promiscuidad de PriA está extendida en un gran subconjunto de Actinobacteria. En la ruta de histidina PriA isomeriza el sustrato ProFAR en PRFAR, realizando la función HisA. En la ruta de triptofano PriA lleva a cabo la isomerización de PRA en CdRP catalizando la reacción de TrpF en la ruta del triptofano. La vecindad genómica de PriA en _Streptomyces coelicolor_ y en otras Actinobacterias contiene genes tanto del operón de histidina como del de triprofano.



```{r isomerizacion, results = "asis",message=FALSE,echo=FALSE}
label(path = "chapter4/isomerizacion.pdf", 
      caption = "La reacción que cataliza PriA es una isomerización donde abre un anillo de cinco carbonos.",
      scale=1,
      label = "isomerizacion", 
      cap.size = "footnotesize",
      alt.cap="La reacción que cataliza PriA es una isomerización donde abre un anillo de cinco carbonos.",
      type = "figure")
```

En este capítulo usamos como modelo de una familia promiscua la familia de PriA/HisA porque además PriA ha mostrado un gradiente funcional en Actinobacteria. Esta variación divide a la familia en varias subfamilias según su capacidad catalítica en los sustratos ProFAR y PRA. La evolución de las subfamilias de PriA y sus funciones es compleja y muestra dinámicas distintas en cada linaje (ver introducción). Por ejemplo incluye a los de miembros de PriB, la subfamilia ubicada en el género _Streptomyces_ con baja capacidad de catálisis para la función TrpF. Varios _Streptomyces_ con un ortólogo en la familia PriB, se diferencian de otras Actinobacterias en que contienen en su genoma un gen _trpF_ localizado fuera del contexto genómico inmediato de los operones de histidina y triptofano. Otra subfamilia de PriA es subHisA, que ha perdido totalmente la actividad TrpF, existen miembros de subHisA en _Corynebacteria_ y en _Actinomyces_. Finalmente en Actinomyces también encontramos la subfamilia _subTrpF_ que ha perdido la actividad de HisA.  

En este capítulo se exploran cuatro apectos de la familia PriA. _i)_ La distribución y el contexto genómico de PriA en diversos linajes genómicos. _ii)_ La información contenida a nivel de aminoácidos en variantes de PriA como medio de estudio de rutas evolutivas y su relación con la reconstrucción de su estructura tridimensional. _iii)_ Las posibles afinidades de PriA por otros sustratos con métodos bioinformáticos, y finalmente _iv)_ La validación experimental de la actividad de PriA con sus sustratos PRA, ProFAR o combinaciones de los dos.  

  
## La familia PriA cambió su función y sus patrones de promiscuidad en los cuatro linajes analizados

###Las expansiones no son condición necesaria para la promiscuidad
Para explorar PriA en diversos linajes genómicos se utilizaron las herramientas EvoMining y CORASON descritas en los capítulos previos. Se investigaron las expansiones de la familia PriA en los linajes Actinobacteria, Cyanobacteria, _Pseudomonas_ y Archaea. En la `r ref(label = "PriA_Expansiones", type = "figure")` se muestra el número promedio de copias por genoma en los linajes genómicos seleccionados. En Actinobacteria, donde se sabe que PriA es promiscua no se detectaron copias extra. Según EvoMining en Actinobacteria no hay expansiones, prácticamente todas las copias son reconocidas como de metabolismo central (rojo o morado) aunque algunas PriA además son marcadas por antiSMASH como parte de algún cluster biosintético (morado). En cambio en Cyanobacteria, _Pseudomonas_ y Archaea la figura muestra en negro las copias extra de las que no se conoce su destino metabólico. El caso de Archaea es llamativo porque las copias de metabolismo central llegan en promedio hasta .5 copias por genoma, es decir muchos genomas de Archaea no cuentan con una copia de PriA, y en cambio, contrario a Actinobacteria, un 50% de la copias es marcado en negro, es decir varios de los genomas que tienen al menos una copia de PriA en realidad tienen dos copias. Esta figura muestra que en Actinobacteria PriA consituye un ejemplo de familia promiscua mayoritariamente distribuida con una sola copia por genoma por lo que es evidente que para que una familia sea promiscua no es imperativo tener copias extra con marcas de reclutamiento en metabolismo especializado. Aunque las copias extra suelen ser una indicación de promiscuidad, no son una condición necesaria. Tanto EvoMining como CORASON mostraron que existen excepciones de organismos donde PriA tiene doble copia, tanto en Actinobacteria como en otros linajes genómicos.  
 

```{r PriA_Expansiones, results = "asis",message=FALSE,echo=FALSE}
label(path = "chapter4/PriAExpansiones.png",
      scale=.8,
      caption = "Expansiones de PriA en Actinobacteria, Cyanobacteria, Pseudomonas y Archaea", 
      label="PriA_Expansiones",
      cap.size = "footnotesize",
      alt.cap="Número promedio de copias por genoma de PriA en Actinobacteria, Cyanobacteria, Pseudomonas y Archaea. Los colores muestran el destino metabólico asignado a cada copia según EvoMining. En rojo están los BBH a las enzimas semilla de metabolismo central. En morado las enzimas de metabolismo central también reconocidas por antiSMASH como parte de unBGC y en negro las copias sin un destino metabólico conocido." ,
      type = "figure")
```
###Las expansiones condujeron a la creación de la subfamilia HisF
Después del conteo de número de copias promedio, se analizaron los árboles de PriA de EvoMining coloreados de acuerdo al número de copias, `r ref(label = "PriAEvoMiningCopies", type = "figure")`En Actinobacteria la mayoría de las hojas son verdes mostrando que existe sólo una copia por genoma en ese organismo. Sin embargo, existen varias hojas de color amarillo, lo que indica que hay dos copias en algunos genomas. En Cyanobacteria, _Pseudomonas_ y Archaea en contraste con Actinobacteria, se muestran una mezcla entre organismos que poseen una (verdes) o dos copias (amarillos) de PriA. Sin embargo al analizar detalladamente los árboles producidos por EvoMining en los distintos linajes, tanto en Cyanobacteria como en _Pseudomonas_ la copia extra está en una rama divergente y muy poblada del árbol de esta Familia Expandida, lo que indica que esas copias extra son en realidad miembros de otra  subfamilia enzimática que aun guarda cierta similitud de secuencia con PriA. Esta segunda copia está en su mayoría anotada por RAST como imidazol glicerol fosfato sintasa ciclasa en ambos linajes. En Archaea sin embargo, diversas especies de la clase Methanomicrobia sí tienen dos copias cercanas a PriA. 

```{r PriAEvoMiningCopies, results = "asis",message=FALSE,echo=FALSE}
label(path = "chapter4/PriAEvoMiningCopies.pdf", 
      caption = "Copias extras de PriA en Actinobacteria, Cyanobacteria, {Pseudomonas} y Archaea",
      scale=.8,
      label = "PriAEvoMiningCopies", 
      cap.size = "footnotesize",
      alt.cap="Número de copias de PriA en Actinobacteria, Cyanobacteria, {Pseudomonas} y Archaea. En Actinobacteria, donde se ha comprobado su promiscuidad enzimática la moda en el número de copias es uno (verde). En Cyanobacteria y Archaea se observa una mezcla de hojas verdes y hojas amarillas, donde las amarillas son nodos que pertenecen a organismos con dos copias. También en estos linajes algunos organismos poseeen tres copias (morado) y cuatro o cinco (rojo). En {Pseudomonas} la mayoría de los organismos muestran dos copias",
      type = "figure")
```

###Cada linaje tiene distintos destinos metabólicos de PriA
Después de explorar cuáles organismos tienen expansiones de PriA, analizamos el posible destino metabólico de las copias extra de la familia como se muestra en la `r ref(label = "PriATrees", type = "figure")`. El árbol de Actinobacteria está poblado de hojas rojas `r ref(label = "PriATrees", type = "figure")`, es decir de PriA dedicadas al metabolismo conservado, en este caso relacionado a las rutas de Histidina y Triptofano. Sin embargo hay algunas hojas grises, como es el caso de los dos _Serenicoccus_. Es posible que estas PriA puedan tener funciones alternativas o ser otros eventos con cambio de promiscuidad. Además, en Actinobacteria la PriA de _Janibacter hoilley_, la rama más larga del árbol, es muy divergente. Esto se debe a que existe una fusión de PriA con HisH. La fusión de genes bacterianos es un mecanismo común para formar proteínas multidominio [@pasek_gene_2006]. De hecho, dentro del operon de histidina existen fusiones reportadas HisNB y HisIE con proteínas bifuncionales en ciertas proteobacterias [@fani_origin_2005]. La fusión aquí presentada no parece ser un artefacto de anotación ya que hay otros genomas de _Janibacter_ con secuencias de PriA más grandes que el promedio. Los árboles que se produjeron por EvoMining están disponibles para exploración interactiva en Microreact en los links de la `r ref("arboles", type = "table")`:  


En Cyanobacteria hay pocas predicciones de EvoMining, lo que se muestra en escasas hojas verdes `r ref(label = "PriATrees", type = "figure")` que además no están localizadas cerca de su reclutamiento la HisA de saxitoxin, el BGC proveniente de Cyanobacteria. Varias de las copias extra de Cyanobacteria corresponden a HisF, la subunidad enzimática imidazol glicerol fosfato sintasa parte también del operón de histidina. HisA proviene de una duplicación de un ancestro común de la mitad de su tamaño y HisF proviene de la duplicacion de HisA [@fani_evolution_1994,@fani_paralogous_1997]. Por ello puede considerarse que EvoMining en efecto está encontrando una expansión de HisA que consiste en la familia HisF en el linajes Cyanobacteria, lo mismo ocurre en _Pseudomonas_. En su momento HisF fue parte del _dispensable genome_, no todos los organismos poseían esta expansión, posteriormente, al parecer antes del último ancestro común de Archaea, Bacteria y Eukarya, la síntesis de histidina fue fijada [@fondi_evolution_2009]. Este es un caso donde lo que alguna vez fue _dispensable genome_ / metabolismo secundario, se ha vuelto _shell genome_ / metabolismo conservado y donde se muestra que en estos linajes Cyanobacteria y _Pseudomonas_ EvoMining aún es capaz detectar esa marca de expansión. De hecho se ha reconstruido una HisF ancestral con el objetivo de probar si retenía la actividad de HisA, es decir si poseía promiscuidad enzimática [@merkl_reconstruction_2016]. LUCA-HisF mostró no ser promiscua para los sustratos de HisA ni tampoco para su similar el sustrato TrpF.  

En _Pseudomonas_ hay una gran población de predicciones de EvoMining, pero el árbol tiene similitudes con Cyanobacteria, la rama divergente corresponde en su mayoría a copias de HisF. De hecho, el reclutamiento que hace que el árbol de _Pseudomonas_ tenga una rama verde está anotado funcionalmente no como una HisA, sino como una [HisF](https://www.ncbi.nlm.nih.gov/protein/CAB65215.1/) parte de un BGC que produce un lipopolisacárido en la Proteobacteria _Legionella pneumophila_. En Archaea, la rama central con una mezcla de hojas grises y rojas `r ref(label = "PriATrees", type = "figure")` contiene también copias de HisF provenientes de genomas de _Sulfolobus_. Al verficar en el árbol interactivo en Microreact  `r ref(label = "arboles", type = "table")` el número de copias presente en organismos con un homólogo clasificado como HisF se comprobó que los _Sulfolobus_ sólo poseen una copia en este árbol. Sin embargo, tanto al explorar manualmente los genomas de _Sulfolobus_, como al revisar la literatura sobre metabolismo de histidina en Archaea se encontró que sí se han encontrado homólogos de PriA en genomas de _Sulfolobus_ [@fondi_evolution_2009]. Por tanto este árbol sugiere que aunque existe tanto PriA como su expansión HisF en el género _Sulfolobus_, la copia HisF es la más parecida a la semilla con que se generó este árbol. Además la similitud de secuencia del homólogo de HisA no fue suficiente para recuperar copias de HisA en este experimento computacional. Algunas de los hojas grises del árbol sin destino metabólico conocido serán exploradas en la siguiente sección.   
```{r PriATrees, results = "asis",message=FALSE,echo=FALSE}
label(path = "chapter4/PriAEvoMining.pdf", 
      caption = "Árboles de destino metabólico de PriA en Actinobacteria, Cyanobacteria, {Pseudomonas} y Archaea según EvoMining",
      scale=.8,
      cap.size = "footnotesize",
      alt.cap="Árboles de destino metabólico de PriA en Actinobacteria, Cyanobacteria, {Pseudomonas} y Archaea según EvoMining",
      label = "PriATrees", 
      type = "figure")
```

Table: Árboles EvoMining de PriA/HisA en MicroReact \label{tab:arboles}  
  
|  Linaje	| Link al árbol de EvoMining en Microreact  	|  
|---	|:---:|  
|  Actinobacteria	|  [7g2IGfkv9](https://microreact.org/project/7g2IGfkv9)	|  
|  Cyanobacteria	|[qF6jWRMox](https://microreact.org/project/qF6jWRMox) 	|  
|  	_Pseudomonas_| [ydff6DWqs](https://microreact.org/project/ydff6DWqs)	|  
|  Archaea	|  [Ig-m9Cm6f](https://microreact.org/project/Ig-m9Cm6f)|  


####Homólogos de PriA han sido reclutados a clusters de metabolismo especializado  

Se encontraron algunos homólogos reclutados a BGC conocidos, marcados en azul en el árbol, que son miembros de la familia expandida PriA/HisA en estos linajes genómicos. La información de dichos BGC está listada en la tabla `r ref("reclutamientos", type = "table")`.  Entre ellos se encuentran dos toxinas de Cyanobacteria [@moustafa_origin_2009], un lipopolisacárido producido por una Proteobacteria y un BGC productor de cloro-pentostatina producido en Actinobacteria [@gao_biosynthesis_2017]. 


Table: Reclutamientos de expansiones de PriA en MIBiG \label{tab:reclutamientos}  
$$
\resizebox{\columnwidth}{!}{%
\begin{tabular}{ l c c c}
\hline \\ [-1.5ex]  
Compuesto & Organismo & BGC origen & Clase \\ [1ex]  
\hline \\ [-1.5ex]
\href{http://mibig.secondarymetabolites.org/repository/BGC0001484/index.html\#cluster-1}{Pentostatina}&\textit{Actinomadura} sp. ATCC 39365&Actinobacteria& Otros  	  \\ [1ex]  
\href{http://mibig.secondarymetabolites.org/repository/BGC0000188/index.html\#cluster-1}{Saxitoxina}&\textit{Cylindrospermopsis~raciborskii} T3&Cyanobacteria&Alcaloide \\ [1ex]  
\href{http://mibig.secondarymetabolites.org/repository/BGC0000928/index.html\#cluster-1}{Toxina }&\textit{Dolichospermum~circinale} AWQC131C & Cyanobacteria & Otros    \\ [1ex]  
\href{http://mibig.secondarymetabolites.org/repository/BGC0000775/index.html\#cluster-1}{Lipopolisacárido}	&\textit{Legionella~pneumophila}	& Proteobacteria & Sac\'arido    \\ [1ex]  
\hline
\end{tabular}}
%}
$$
\normalsize

La pentostatina es un antibiótico nucleosídico derivado de adenosina, cuyo cluster es llamado _ada_ . La PriA del cluster _ada_ es llamada _adaK_ y sí parece participar del cluster, ya que muestra una isomerización sobre un sustrato similar a los nativos de PriA, `r ref(label = "ada", type = "figure")`, con un anillo de 5 carbonos, dos OH, un oxígeno y un grupo fosfato . Esta isomerización es muy parecida a la que realiza PriA sobre ProFAR y PRA. Esta PriA no es una copia extra, sino la copia única de este organismo. Este contexto genómico no se encuentra conservado en las copias vecinas en el árbol. Es relevante mencionar que la mutante de PriA no suprime la producción de este antibiótico en _Actinomadura_ sp. ATCC 39365, por lo que los autores especulan que otra enzima podría estar realizando la isomerización redundantemente. _Actinomadura_ no posee una copia de TrpF que sería el candidato inmediato.       
 
 
```{r ada, results = "asis",message=FALSE,echo=FALSE}
label(path = "chapter4/ada.png", 
      caption = "PriA participa en la síntesis del antibiótico {ada} en {Actinomadura} ",
      scale=.6,
      label = "ada", 
      cap.size = "footnotesize",
      alt.cap="PriA participa en la síntesis del antibiótico {ada} en {Actinomadura}. Los sustratos nativos de Pria, ProFAR y PRA son isomerizados de manera muy similar a un paso en la ruta de síntesis de {ada} ",
      type = "figure")
```

\clearpage

## Análisis de contextos genómicos de PriA/HisA en distintos linajes utilizando CORASON como herramienta de visualización.  
### Contextos genómicos de HisA en Actinobacteria  

En Actinobacteria, se observó que todos los _Streptomyces_ tienen el cluster de PriA parcialmente conservado con respecto al BGC de _Streptomyces coelicolor_. Ejemplos de ello son _S. roseous_, _S. sviceus_, _S. sp C_ y _S. Mg1_ donde genes tanto de la ruta de histidina como de triptofano rodean a PriA. Otros como _S rimosus_ , _S HmicA12_ y _S. sp CT34_ tienen los genes de triptofano más alejados  `r ref(label = "ActinoCORASON", type = "figure")` . Como ya se describió en la sección de EvoMining, el único organismo de este género con una copia extra de PriA es _Streptomyces_ CT34. Esta copia parece deberse a transferencia horizontal dado que su mejor hit en NCBI proviene de una _Lentzea_. Aún así parece ser un homólogo lejano ya que tuvo 50% de identidad en 98% de cobertura con respecto a la copia de _Lentzea_. Otro caso interesante en Actinobacteria son las Actinomaduras, ya que CORASON muestra que el cluster _ada_ no está conservado en ellas (datos no mostrados). Además, también en Actinobacteria CORASON muestra en _Sporichthya polymorpha_ DSM 43042 una PriA precedida por una NRPS, una enzima por excelencia de productos naturales. En otros organismos antiSMASH predice que PriA forma parte de clusters putativos, por ejemplo en _Modestobacter marinus_ NC_0179551, _Geodermatophilus obscurus_, y en _Streptacidiphilus jeojiense_. Los contornos de los genes reconocidos por antiSMASH como parte de un BGC son marcados en azul en las figuras de CORASON.  
  
  ```{r ActinoCORASON, results = "asis",message=FALSE,echo=FALSE}
label(path = "chapter4/CORASON/ActinoCORASON.pdf", 
      caption = "Contextos de PriA en Actinobacteria",
      scale=.9,
      label = "ActinoCORASON", 
      cap.size = "footnotesize",
      alt.cap="Contextos de PriA en Actinobacteria",
      type = "figure")
``` 

### Contextos genómicos de HisA en Archaea  

En cuanto al contexto de HisA en Archaea la `r ref(label = "ArchaeaCORASON", type = "figure")` muestra que existen contextos como los de _Thermococcus kodakarensis KOD1_ y _Thermococcus sp JCM 11816_ donde _hisA_ está rodeada de genes tanto de histidina como de triptofano. Sin embargo esta configuración conjunta no es la generalidad. En Archaea, se conocen tres escenarios para la organización de los genes de síntesis de histidina. En el primero los genes de síntesis están dispersos en el genoma. El segundo escenario es la existencia de suboperones pequeños como _hisHAF_ y finalmente el tercer escenario es el operón con la mayoría de los genes juntos aunque no siempre en el mismo orden [@fondi_evolution_2009]. 

En efecto en Euryarchaeota están presentes los tres escenarios, en _Archaeoglobales_ y _Halobacteriales_ los genes del operón _his_ están distribuidos en el genoma, como muestran los contextos de _hisA_ en _Halorubrum tebenquichense_ y _Halonotius sp._ sin ningún otro gen del operón cerca. En _Thermosarcinales_ donde ya se conocía la existencia del suboperón _hisGBA_, se observó que éste se encuentra conservado en la mayoría de los miembros del orden como ejemplifica el contexto correspondiente a _Methanosarcina lacustris_. En _Thermococcales_ se conocía la configuración _hisGDBHAFIEC_ que es confirmada por los tres _Thermococcus_ de la `r ref(label = "ArchaeaCORASON", type = "figure")`, donde además se muestran dos contextos acompañados del su operón de triptofano _trpCDEGF_, resultando un contexto total de  _hisGDBHAFIECXtrpCDEGF_. En el phylum Thaumarchaeota se habían estudiado sólo dos organismos y estos presentaban la configuración _hisGDCXBHAI_. En contraste en este trabajo encontramos en el orden _Nitrosopumilales_ la configuración _hisDCXBHAFIE_, donde además la _hisX_ es una fosfatasa homóloga a la _hisX_ presente en _T. kodakarensis_ . Este patrón es común en Thaumarchaeota, aunque también se muestra la existencia del suboperón _hisAF_ en _Aigarchaeota_  así como la configuración de genes dispersos en el genoma en _Thaumarchaeota archaeon JGI OTU-1_. En Crenarchaeota _hisCGABFDEHI_ está presente según la anotación funcional de RAST, aunque no todos los genes aparecen en color en la figura debido a la baja identidad de secuencia que conservan con respecto al contexto de referencia de _T. kodakarensis_. En _Pyrobaculum neutrophilum_ está parcialmente conservado el operón con la configuración _hisCEDFBA_, nuevamente con algunos genes con baja identidad de secuencia respecto a _T. kodakarensis_. La configuración genes dispersos en el cromosoma en el phylum Crenarchaeota es mostrada en el contexto de _Ignicoccus islandicus_. Finalmente fue analizado el contexto de _hisA_ en Bathyarchaeota un phylum donde no se contaba con información previa. En Bathyarchaeota se conserva como en Thaumarchaeota el ordenamiento _hisGDCXBHAI_, aunque existen otras configuraciones como muestra _Bathyarchaeota archaeon B25_.

Otra característica interesante de la visualización de los contextos de HisA en Archaea es que los tamaños de _hisA_ son más variados que en Actinobacteria. Esta característica se debe tanto a variación intrínseca del tamaño de _hisA_ como a diversas fusiones. Por ejemplo en _Halonotius sp J07HN6_ _hisA_ se encuentra fusionada con _flaJ_ una proteína relacionada con la construcción de flagelos en Archaea. En Candidatus _Bathyarchaeota archaeon B26-1_ _hisA_ se muestra fusionada con _hisF_. 

En conclusión, no encontramos una configuración conservada que prevalezca en todo Archaea. Esto puede deberse a que Archaea es un dominio, no un phylum como Actinobacteria, y por tanto hay una mayor distancia entre los organismos que la conforman. Queda por 

```{r ArchaeaCORASON, results = "asis",message=FALSE,echo=FALSE}
label(path = "chapter4/CORASON/ArchaeaCORASON.pdf", 
      caption = "Contextos de PriA en Archaea",
      scale=.8,
      label = "ArchaeaCORASON", 
      cap.size = "footnotesize",
      alt.cap="Contextos de PriA en Archaea",
      type = "figure")
``` 


### Contextos genómicos de HisA en saxitoxin    

Como se mostró en la sección de análisis de expansiones de HisA con EvoMining en Cyanobacteria, _hisA_ aparece dentro del cluster reportado como productor de saxitoxina en MIBiG. El contexto que rodea al reclutamiento de _hisA_ en el cluster de saxitoxina no está conservado en Cyanobacteria según la visualización de contextos producida por CORASON. Tomando como semilla la secuencia de HisA del BGC de saxitoxina y como referencia el cluster de saxitoxina, se muestra que si bien los reguladores del BGC saxitoxina sí están conservados en la vecindad genómica de HisA en otros organismos, este no es el caso para las enzimas biosintéticas del _cluster_. Además en el lado izquierdo de la `r ref(label = "saxitoxin", type = "figure")` se muestra que la HisA del BGC saxitoxina no está ubicada en una rama de PriA divergente, al contrario está embebida en la parte más conservada. Por estas razones es posible que PriA esté en la orilla del BGC de saxitosina y más bien no participe en la síntesis de este compuesto o bien que mantenga su función primaria y a la ve tenga una función aún desconocida teniendo un papel en la regulación de la producción de saxitosina.

```{r PriAcorason, results = "asis",message=FALSE,echo=FALSE}
label(path = "chapter4/CORASON/saxitoxin.pdf", 
      caption = "HisA en saxitoxin, un cluster de Cyanobacteria ",
      scale=.7,
      label = "saxitoxin", 
      cap.size = "footnotesize",
      alt.cap="HisA en saxitoxin, un cluster de Cyanobacteria ",
      type = "figure")
```

## Evolución molecular y estructural de PriA    
En esta segunda sección concerniente a la familia PriA se busca información contenida en la secuencia de aminoácidos. En la primera parte se discute cómo en datos de evolución dirigida en el laboatorio no se encontró ninguna trayectoria en donde algún paso incrementara la actividad de PriA en sus dos sustratos nativos. En la segunda parte se muestra una reconstrucción de la estructura tridimensional de PriA basada en la covarianza de sus aminoácidos en secuencias del registro evolutivo.  
  
### Al transformar una subHisA en una PriA mediante mutaciones no se observó ninguna trayectoria creciente para ambos sustratos  
En esta sección analizamos cómo cambia la capacidad catalítica de PriA sobre un sustrato mientras se varía la del otro. Para ello se utilizaron datos de mutantes de subHisA de _Corynebacterium diphteriae_. Estas mediciones de cinéticas enzimáticas fueron obtenidos del trabajo de tesis de Lianet Noda [@noda_tesis_2012]. A partir de la secuencia original que se mostró es una subHisA, se realizaron mutantes con el objetivo de alcanzar la promiscuidad, es decir de convertir la enzima subHisA en una PriA. Se comenzó con diferentes mutantes puntuales adicionando una mutación cada vez, hasta llegar a una con 11 mutaciones. En esta colección de mutantes varias ganaron la función de PRA isomerasa, a distintos niveles. La que alcanzó mayor actividad PRA isomerasa fue la $9.3$, una variante con nueve mutaciones. En estos datos quedaba pendiente la exploración de los caminos mutacionales, es decir cómo es el camino desde una mutante sencilla hasta una múltiple ¿cuántas rutas son posibles? ¿Existe alguna tendencia en ciertos momentos de la ruta sobre el incremento/decremento de alguna  de las dos funciones?  

Asi pues se desarrolló un [programa](https://github.com/nselem/perlas/tree/master/LiaTrayectory)  utilizando recursividad para reconstruir todas las rutas posibles. El total de rutas calculadas hasta la mutación 11 fue de 2928 caminos, las rutas posibles hasta la mutante 9.3 son 790. Estas rutas son mostradas en la `r ref(label = "PriARutas", type = "figure")`. 

```{r PriARutas, results = "asis",message=FALSE,echo=FALSE}
label(path = "conclusion/Solocirculos.png", 
      caption = "Rutas desde una subHisA hasta una variante con 9 mutaciones",
      scale=.6,
      label = "PriARutas", 
      cap.size = "footnotesize",
      alt.cap="Rutas desde una subHisA hasta una variante con 9 mutaciones. En cada círculo el primer dígito indica el número de mutaciones",
      type = "figure")
```
  
Al analizar todas las rutas que llevan a $9.3$ se descubrió que no existe en ellas una trayectoria en la todos los pasos incrementen la actividad de TrpF. Por otra parte, se observa que a pesar de que la primera mutación siempre decrece la actividad de HisA, en pasos subsecuentes se observa que esta actividad se  incrementa, lo que muestra que hay epistasis positiva o amortiguadora. Esto es que los efectos negativos que de las mutaciones sobre SubHisA pueden ser menos negativos o hasta positivos cuando las mismas mutaciones ocurren en una proteína que ya tiene otras mutaciones. Como ejemplo, en la `r ref(label = "PriARutas", type = "figure")` se muestran las rutas donde cada mutante mantiene un nível mínimo de actividad de ProFAR isomerasa ($\frac{K_{cat}}{K_m} PriA_{ProFAR} \ge .004$). En azul sólido se ven los incrementos en PRA y en rojo sólido los incrementos en ProFAR. Las líneas punteadas indican que la actividad decreció en ese paso de la ruta. Entre una y cuatro mutaciones el azul sólido es predominante, es decir se incrementa la actividad para PRA, pero entre 4 y 5 mutaciones ningún paso incrementa la actividad de PRA y en cambio sí se incrementa la actividad para ProFAR, esta figura sugiere que al mejorar una actividad se compromete el mejoramiento de la otra. En este ejemplo, las mutaciones puntuales que llevan a una enzima monofuncional a adquirir promiscuidad no mantienen una tendencia no decreciente de principio a fin sobre ninguna ruta en ninguna de las dos reacciones isomerización de PRA e isomerización de ProFAR. Este tipo de trayectorias se conoce como no darwininana ya que siempre existe algún paso donde decrece alguna de las actividades.   

```{r PriARutasPRA, results = "asis",message=FALSE,echo=FALSE}
label(path = "chapter4/LianetFiguras/SolocirculosPRA_PRO_RUTAS_10_1_r002.png", 
      caption = "Positive increments on PRA",
      scale=.7,
      label = "PRARutas", 
      cap.size = "footnotesize",
      alt.cap="Rutas de evolución dirigida para ganar la función PRA. En la figura se muestra como la mayoría de los pasos que incrementan una función hacer decrecer la capacidad catalítica de la otra. El primer número de cada nodo indica cuántas mutaciones tiene esa variante y el segundo número es el identificador de esa combinación específica.",
      type = "figure")
```
\clearpage  

### Los residuos que covarían en el registro evolutivo de PriA permiten una reconstrucción aproximada de su estructura tridimensional  
El estudio de la evolución de PriA en la sección anterior nos proporcionó el aprendizaje de que para adquirir una actividad el camino no es estrictamente creciente. En cambio, suele haber pasos donde alguna de las dos actividades baja. En esta sección utilizaremos el registro evolutivo resultado de millones de años, tomaremos miles de homólogos de PriA para inferir la estructura tridimensional de una secuencia. EVcouplings es un método que considera las secuencias génicas existentes como experimentos exitosos de la naturaleza. Con esta información obtiene la covariación entre pares de aminoácidos de las secuencias existentes en el registro evolutivo. Los pares fuertemente relacionados se denominan acoplamientos, estos acoplamientos a menudo están cerca físicamente en la estructura terciaria de la proteína. Se ha demostrado que muchas proteínas contienen suficientes acoplamientos distribuidos ampliamente en toda la secuencia, de forma que con ellos es posible la reconstrucción de su estructura tridimensional [@marks_protein_2011]. En esta sección se aplicará EVcouplings para reconstruir la estructura tridimensional de PriA. 
  
Las diferencias a nivel estructural pueden amplificar la información proporcionada por variaciones a nivel de secuencia. Una métrica común de distancia entre dos estructuras de proteínas es el _root mean sqaured deviation_ (RMSD). Esta distancia se obtiene después de alinear las estructuras calculando el promedio de las distancias al cuadrado entre los átomos de carbono primarios [@kufareva_methods_2012]. La información de las covariación entre residuos es suficiente para que el método EVcouplings genere estructuras con un error de 2.7–4.8 ${\AA}$ respecto a la estructura cristalográfica conocida [@marks_protein_2011]. Por este motivo se decidió implementar EVcouplings y aplicarlo a la familia PriA. Este método es de difícil instalación ya que requiere varias dependencias. Por ello, desarrollé un contenedor Docker donde dependencias, software y base de datos quedan instalados. Este desarrollo fue incluido por los autores de EVcouplings como sugerencia de instalación. El contenedor docker implementa el _EVcouplings python framework_ [@hopf_evcouplings_2019] que comprende cinco etapas para estudiar el análisis de coevolución de residuos de una familia de proteínas. Dichas etapas son i) Alineado, ii) análisis de acoplamiento, iii) plegamiento basado en acoplamientos iv) análisis de mutación y v) comparación con estructuras conocidas.

EVcouplings fue aplicado a la secuencia de PriA de _Streptomyces coelicolor_  obtenida de la base de datos [Uniprot](https://www.uniprot.org/) con identificador [HIS4_STRCO](https://www.uniprot.org/uniprot/P16250). Los parámetros de EVcouplings se dejaron con su configuración inicial incluyendo el umbral de recuperación para las secuencias utilizadas en el alineamiento. Con este alineamiento, utilizando la información de los acoplamientos de sus aminoácidos, se obtuvo el modelo *PriAEV* de la estructura tridimensional de PriA de _S. coelicolor_. 

Ahora bien, [1VZW](https://www.rcsb.org/structure/1vzw) es una estructura de PriA de _S. coelicolor_ obtenida mediante cristalografía [@kuper_twofold_2005]. En esta tesis calculé que el RMSD entre PriA ([1VZW](https://www.rcsb.org/structure/1vzw)) y su homólogo lejano HisF ([2A0N](http://www.rcsb.org/structure/2A0N) proveniente de _Thermotoga maritima_ es de 7.34${\AA}$. Así mismo la distancia obtenida entre PriA ([1VZW](https://www.rcsb.org/structure/1vzw)) y el modelo de TrpF  [5LHE](http://www.rcsb.org/structure/5LHE) de _Thermococcus kodakaraensis_ es de 12.088 ${\AA}$. Por tanto cualquier modelo existoso de PriA debe tener un RMSD menor que estas distancias con respecto al modelo 1VZW. La distancia entre la estructura PriAEV y HisF es de 5.603 ${\AA}$  y el RMSD entre PriAEV y TrpF es de 12.554 ${\AA}$. Además, la distancia entre estas 1VZW y PriAEV medida utilizando el RSMD (pymol 2.2.3) entre ellas es de  3.362 ${\AA}$. Así pues PriAEV consigue diferenciarse de HisF y TrpF y estar a una distancia de 3.362 ${\AA}$ de 1VZW. Esta distancia es menor que que el 3.730 ${\AA}$ el RMSD entre la estructura de PriA [1VZW](https://www.rcsb.org/structure/1vzw) de _S. coelicolor_ y la estructura de PriA _Streptomyces sviceus ATCC 29083_ con identificador de PDB [4TX9](https://www.rcsb.org/structure/4TX9). Además, las estructuras cristalográficas tienen una resolución de 1-3 ${\AA}$ como puede verse en la `r ref("EnzymePDB", type = "table")`, por tanto un RMSD de 3 ${\AA}$ es aceptable para decir que las estructuras son similares. Sin embargo los RMSD entre otras estructuras cristalográficas de _Streptomyces coelicolor_ son menores a 2${\AA}$, por ejemplo el (RMSD (2VEP, 1VZW) =  0.449${\AA}$, RMSD (1VZW, 2X30)= 1.929 ${\AA}$, RMSD (1VZW,5DN1)=2.802 ${\AA}$). Así pues EVcouplings obtuvo una estructura de _PriA_ de _S. coelicolor_ similar a la cristalográfica 1VZW, pero aparentemente no mejor que otras estructuras cristalográficas de _S. coelicolor_. La comparación de la estructura PriAEV lograda por EVcouplings con respecto a [1VZW](https://www.rcsb.org/structure/1vzw) es mostrada en la `r ref(label = "CouplingsFoldingPriA", type = "figure")`.


  La importancia de haber montado EVcouplings en el Laboratorio de Evolución de la diversidad metabólica es que ahora puede obtenerse un modelo tridimensional para cada secuencia de PriA disponible en horas, en contraste con otros métodos computacionales que pueden tardar días. Con estas secuencias se podría corroborar si diferenciar a nivel familia mediante la información de estructuras tridimensionales es posible para PriA en Actinobacteria. Sin emabrgo, es posible que el RMSD de la estructura de toda la proteína no sea suficiente para diferenciar por familia, ya sea porque las diferencias estructurales no son suficientes, porque los métodos de construcción de las estructuras necesiten mejorarse, porque se deba refinar la selección de proteínas en el alineamiento diferenciando entre secuencias conocidas de PriA, subHisA, PriB y subTrpF, o bien porque deban considerarse para el RMSD solo las regiones de la estructura con más diferencias conocidas incluyendo todos los átomos de esas regiones en lugar de sólo los átomos de carbono alfa. <!--align 1vzw, 4tx9 en pymol da el RMSD -->. En la siguiente sección mediante una colaboración se aborda un poco la dinámica molecular de la familia PriA que es un paso más allá de la comparación estructural.
  
```{r PriA CouplingFoldings, results = "asis",message=FALSE,echo=FALSE}
label(path = "chapter4/Couplings/PriACouplingFoldings.png", 
      caption = "Superposición de estructura de PriA generado por Folding con la estructura cristalográfica", 
      label="CouplingsFoldingPriA",
      cap.size = "footnotesize",
      alt.cap="Comparación de estructura tridimensional de PriA generada por EVcouplings con una estructura cristalográfica de {Streptomyces} {coelicolor}. En azul se muestra la estructura generada considerando acoplamientos de los aminoácidos de PriA según el registro evolutivo. En verde está la estructura 1vzw obtenida experimentalmente. En la parte inferior de la figura se muestran las dos estructuras alineadas. Su RMSD es de 3.362 \r{A}",
      scale=".5",
      type = "figure")
```

Finalmente los aminoácidos utilizados en la evolución dirigida de la sección anterior fueron comparados con los provistos por EVcouplings como altamente partícipes en la covariación. Los 10 amnoácidos con más acoplamientos fueron 90L, 117V, 127V, 48W, 208I, 87D, 135T, 21V, 109E. El número indica la posición de la secuencia y la letra es el código de los aminoácidos. Por ejemplo 87D es la posición 87 el aminoácido ácido aspártico. Sólo el 21V es parte los aminoácidos mutados en el estudio previament descrito. En la `r ref("aminoacidos", type = "table")` se muestra en la primera columna los aminoácidos variados en el estudio de mutación dirigida en _Corynebacterium_, en la segunda columna el aminoácido correspondiente en la secuencia de _Streptomyces coelicolor_ y finalmente su correspondiente acoplamiento más significativo.     
<!-- cut -d',' -f1 HIS4_STRCO_1-200_CouplingScores_longrange.csv |grep -nw 227|head
$ 155 227
head -n155 HIS4_STRCO_1-200_CouplingScores_longrange.csv |tail -1
-->
 
Table: Árboles EvoMining de PriA en MicroReact \label{tab:aminoacidos}   
 
| _Corynebacterium_   | _Streptomyces_  | Acoplamiento más relevante  |   
|:-------------------:|:---------------:|:---------------------------:|  
|D20V	                |21V              |             173T            |  
|L48I	                |49L              |             76I             |  
|F50L	                |51L              |             70V             |  
|M66I	                 |67I              |             80L             |  
|T80S	                |81S              |             102N            |    
|A97C	                |98C              |             107A            |  
|D127A	              |128G             |             164V            |    
|A129D	              |130D             |             168I            |  
|T139L	              |136L             |             151T            |  
|Y214L	              |211Y             |               -             |  
|E230A	              |227A             |            234E             |  

Una forma gráfica de ver esta tabla es la `r ref("couplings", type = "figure")`. Esta figura es simétrica porque los acoplamientos son simétricos. Los puntos negros indican acoplamientos entre pares de aminoácidos. Entre más cerca de la diagonal hay más acoplamientos porque son residuos cercanos en la secuencia lineal de la proteína. En las líneas naranjas muestro cómo el aminoácido 21D tiene un acoplamiento con el 173T, que está muy cerca del 175D que ha sido asociado con la actividad de isomerización de PRA, pero no de ProFAR. A futuro, para obtener resultados más precisos sobre la covariación de residuos en Actinobacteria, se debe proveer un alineamiento exclusivo de Actinobacteria.

Finalmente se investigó también la variación individual de los aminoácidos catalíticos D11, D130 [@due_bisubstrate_2011] y D175 reportados en _Mycobacterium tuberculosis_[@verduzco-castro_co-occurrence_2016]. Estas posiciones corresponden en _S coelicolor_ a D11, D131 y D171. En este trabajo se econtró que existe un conjunto de secuencias donde estos residuos presentan variantes `r ref("Alineamiento", type = "figure")`. Los homólogos más relevantes de PriA/HisA abordados en este capítulo junto con las secuencias seleccionadas divergentes en los residuos mencionados fueron alineadas para mostrar la diversidad de las familias PriA/HisA a nivel de aminoácidos. Aunque existen variantes de 131D fuera del phylum Actinobacteria, como en _Pseudomonas_, Cyanobacteria, Enterobacteria, Proteobacteria y Chloroflexi también en Actinobacteria se encontraron 159 _Corynebacterium_, 49 _Streptomyces_ y 2 _Actinokineospora_ con un residuo diferente al aspártico en la posición 131. Están depositados en la base pública NCBI hasta Enero de 2019, 349 genomas públicos de _Streptomyces_  2019, así pues aproximadamente un 14% tiene una variante en la posición 131. Entre estos _Streptomyces_ están el ya mencionado _Streptomyces _ CT 34 que posee dos copias de PriA una de ellas muy divergente y el _Streptomyces rimosus_ del que se habló en en capítulo anterior porque sintetiza rimosamidas. Es llamativo que las variantes de 131D se encuentran principalmente en _Corynebacterium_ y en _Streptomyces_ que corresponden a los géneros donde se han ubicado a la familia subHisA y a la familia PriB respectivamente. La variabilidad mostrada en estos géneros podría estar relacionada con la existencia de estas familias. Otros los _Streptomyces_ con una variante en 131D son _S. oceani_ , _S. scabiei_, _S. fradiae_, _S. rimosus_ , _S. sp._ CT34 y _S. _ MUSC 14
y _S. D11H_ . De ellos los tres últimos son además los únicos _Streptomyces_ con la variante D11H que comparten con _Actinokineospora auranticolor_. De hecho las tres posiciones conservadas en la mayoría de las PriA presentan variantes en estos cuatro organismos, por lo que sería interesante caracterizarlos bioquímicamente. Entre los organismos con doble copia de PriA están _Serinicoccus marinus_ , _Serinicoccus profundi_ y _Ornithinimicrobium pekingense_, ambas copias fueron incluidas en el alineamiento. Estas seis secuencias de PriA tienen aspártico en las tres posiciones conservadas, las diferencias que muestran en otras posiciones indican que las copias primarias y las secundarias de cada organismo se agrupan entre sí. La secuencia de _Actinomadura sp._ ATCC 39365 involucrada en el BGC _ada_ es similar a la PriA de _S. coelicolor_ por lo que posiblemente PriA de _S. coelicolor_ también podría presentar esta actividad. Se incluyó en el análisis una secuencia reconstruída del ancestro común de HisA en Bacteria [@plach_long-term_2016], esta secuencia muestra el aspártico en las tres posiciones. En Cyanobacteria la HisA del BGC saxitoxina es prácticamente igual a la de _Cylindrospermopsis raciborskii_ CS50 y ambas conservan el aspártico en las tres posiciones. En Archaea las PriA más grandes encontradas _Halorubrum tebenquichense_ y _Halonotius sp J07HN6_ tienen la variante en D171E, que comparten con los _Streptomyces_ y la _Actinokineospora_ con variante D11H y con los _Streptomyces_ con la variante D130E. Finalmente también en Archaea _Thermococcus sp JCM 11816_ que comparte el contexto genómico con genes de triptofano presenta los tres reiduos conservados.



```{r couplings, results = "asis",message=FALSE,echo=FALSE}
label(path = "chapter4/Couplings/HIS4_STRCO_1-200/align/couplings.pdf", 
      caption = "Visualización de los acoplamientos en la familia PriA", 
      label="couplings",
      cap.size = "footnotesize",
      alt.cap="Visualización de los acoplamientos en la familia PriA",
      scale=".5",
      type = "figure")
```
 
<!-- grep -c11| grep -nv D|sort|uniq -c |sort -n-->


```{r Alineamiento, results = "asis",message=FALSE,echo=FALSE}
label(path = "chapter4/Couplings/alineamiento.pdf", 
      caption = "Miembros de PriA que poseen variantes los residuos catalíticos D11, D130", 
      label="Alineamiento",
      cap.size = "footnotesize",
      alt.cap="Miembros de PriA que poseen variantes los residuos catalíticos D11, D130",
      scale=".8",
      type = "figure")
```
\clearpage

## Afinidad de enzimas selectas por sustratos químicamente parecidos a PRA y PROFAR  
Además de los sustratos conocidos ProFAR y PRA en los que PriA es capaz de realizar una isomerización, es posible que PriA pueda ser promiscua en otros sustratos. De hecho, como se vio en la sección de EvoMining de este capítulo PriA parece participar en la síntesis del antibiótico pentostaina ( _ada_ BGC). Tomando este ejemplo como inspiración, se buscaron sustratos químicamente parecidos a ProFAR y PRA. Esta sección buscará probar la afinidad de sustratos parecidos a los nativos de PriA para posteriormente probar alguno en copias selectas de PriA provenientes de diversos organismos. Veinte sustratos (S1, S2, ... S20) fueron recolectados tanto de la literatura [@adams_promiscuous_2014,@due_bisubstrate_2011,@reisinger_exploiting_2014,@verduzco-castro_co-occurrence_2016] como de predicciones quimioinformáticas [@jeffryes_mines_2015]. Estos sustratos son mostrados en `r ref("Eschema1", type = "figure")`, `r ref("Eschema2", type = "figure")`,`r ref("Eschema3", type = "figure")`,`r ref("Eschema4", type = "figure")`. Los sustratos nativos son PRA (S3)  y el sustrato PROFAR es S7. Por otra parte, S13-S16 son sustratos activados por luz. Los sustratos S17 (PRAP) y S18 (Compuesto V) se encontraron en la literatura, mientras que S6 (GMP), S11 (GTP) y otros fueron sugeridos por el grupo del dr. Chris Henry debido a sus similitudes quimioinformáticas. En la siguiente sección, posteriormente a la selección de sustratos seleccionaremos las secuencias de PriA con las cuales se realizará el docking enzima-sustrato.  

```{r Eschema1, results = "asis",message=FALSE,echo=FALSE,warning=FALSE}
label(path = "chapter4/SustratosQuimicos.pdf", 
      caption = "Substatos químicamente similares a los sustratos de PriA (parte 1)",
      label = "Eschema1", 
      cap.size = "footnotesize",
      alt.cap="Substatos químicamente similares a los sustratos de PriA (parte 1)",
      scale=".8",
      type = "figure")
```

```{r Eschema2, results = "asis",message=FALSE,echo=FALSE}
label(path = "chapter4/esquema_quimico-2-2.pdf", 
      caption = "Substatos químicamente similares a los sustratos de PriA (parte 2)",
      label = "Eschema2", 
      cap.size = "footnotesize",
      alt.cap="Substatos químicamente similares a los sustratos de PriA (parte 2)",
      scale=".8",
      type = "figure")
```

```{r Eschema3, results = "asis",message=FALSE,echo=FALSE}
label(path = "chapter4/esquema_quimico-3-3.pdf", 
      caption = "Substatos químicamente similares a los sustratos de PriA (parte 3)",
      label = "Eschema3", 
      cap.size = "footnotesize",
      alt.cap="Substatos químicamente similares a los sustratos de PriA (parte 3)",
      scale=".8",
      type = "figure")
```

```{r Eschema4, results = "asis",message=FALSE,echo=FALSE}
label(path = "chapter4/esquema_quimico-4-4.pdf", 
      caption = "Substatos químicamente similares a los sustratos de PriA (parte 4)",
      label = "Eschema4", 
      cap.size = "footnotesize",
      alt.cap="Substatos químicamente similares a los sustratos de PriA (parte 4)",
      scale=".8",
      type = "figure")
```

\clearpage  

### Selección de secuencias de PriA o familias relacionadas para docking con sustratos similares a lo nativos

Una vez escogidos los sustratos quedaban por definir las secuencias con las que se llevaría a cabo el análisis bioinformático de acoplamiento enzima-sustrato, lo que hicimos en colaboración con el grupo del dr. Carillo-Trip. Para ello seleccioné 39 secuencias de la familia PriA y sus subfamilias, entre ellas incluí varios _Streptomyces_ para tener tanto secuencias perteneciantes a PriA y como a la subfamilia PriB. Estas secuencias seleccionadas de PriA / PriB están uniformemente distribuidas en _Streptomyces_ de acuerdo a un árbol de especies de _Streptomyces_ basado en la proteína RpoB. Además estos _Streptomyces_ tienen variedad en cuanto a la presencia / ausencia de _trpF_ en su genoma. Se incluyeron además otros homólogos de PriA que han sido caracterizados químicamente y finalmente se con el mismo criterio de carcaterización bioquímica se agregaron secuencias de HisA de _Escherichia coli_, _Arthrobacter Aurescens_, _Salmonella enterica_ y _Acidimicrobium ferrooxidans_ y secuencias TrpF provenientes _Jonesia denitrificans_ y _Streptomyces sp _ Mg1 para ser utilizadas como controles.

Para realizar el docking se requieren estructuras cristalográficas. Cuando existían estructuras cristalográficas de la secuencia específica de PriA del organismo se utilizó dicha estructura. En caso contrario, el grupo del Dr Carrillo-Tripp generó estructuras homólogas utilizando la técnica de modelado por homología mediante el software Rosseta. Para cada secuencia decidí usar como plantilla la estructura tridimensional del homólogo de PriA más cercano que sí contara estructura con estructura cristalográfica. Los organismos con estructura cristalográfica de alguna familia relacionada a PriA están descritos en la `r ref("EnzymePDB", type = "table")`.
Para este análisis fueron las secuencias con estructura(s) cristalográfica(s) seleccionadas fueron: para la familia HisA la Enterobacteria _Salmonella enterica_ (PDB:5AHE), para la familia subHisA la Actinobacteria _Actinomyces urogenitalis_ (PDB:4X2R), la estructura que representa a subTrpF es la de _Arthrobacter aurescens_ (PDB:4WD0). En cuanto a la familia PriA, varias estructuras cristalográficas de _Mycobacterium tuberculosis_ (Mtub PDB:2Y88,2Y89,2Y85,3ZS4) y _Streptomyces coelicolor_ (Scoe PDB:2VEP,2X30,1VZW) fueron incluidas. Las estructuras de PriB consideradas fueron las de _Streptomyces sviceus_ (PDB:4U28,4TX9) y las de  _Streptomyces sp_ Mg1 (4W9T, 4X9S). Finalmente la estructura cristalográfica de TrpF corresponde a _Jonesia denitrificans_ (PDB:4WUI). `r ref("EnzymeDocking", type = "table")`.

Se incluyeron también enzimas TrpF provenientes de _Streptomyces Mg1, Jonesia denitrificans_. Las estructuras cristalográficas disponibles de PriB provienen de de . . _Streptomyces globisporus_, _Actynomyces urogenitalis_ (4X2R) y _Corynebacterium jeikeum_. De la familia subHisA se muestran _Corynebacterium efficiens_ y .    y finalmente,  _Chlamidya thrachomatis_, _Streptomyces sp. Mg1_ y _Actinomyces odontolyticus_. Las representantes de la familia TrpF son las Actinobacterias _Jonesia denitrificans_ y _Streptomyces sp Mg1_. A continuación se muestra una tabla con las estructuras cristalográficas disponibles de PriA y familias relacionadas.  

Table: Secuencias selectas de PriA y familias relacionadas para el análisis de docking \label{tab:EnzymeDocking}

|Abreviatura|Organismo               |  
|-----------|------------------------|  
|Save	| _Streptomyces avellaneus_ |  
|Scar	| _Streptomyces carneus_ |  
|Spur	| _Streptomyces purpeofuscus_|  
|Smeg	| _Streptomyces megasporus_|  
|Sfrad	| _Streptomyces fradiae_|  
|Svar	| _Streptomyces varsoviensis_|  
|Satra|	 _Streptomyces atratus_|  
|Srim	| _Streptomyces rimosus_ R6-500|  
|SCT34|	 _Streptomyces sp._ CT34|  
|S1813|	 _Streptomyces sp._ NRRL S-1813|  
|Ssul	| _Streptomyces sulphureus_ DSM 40104|  
|Scla	| _Streptomyces clavuligerus_ ATCC 27064|  
|Stsu	| _Streptomyces tsukubaensis_ NRRL18488|  
|Sbik	| _Streptomyces bikiniensis_ |  
|Sven	| _Streptomyces venezuelae_ ATCC 10712|  
|Sful	| _Streptomyces fulvoviridis_|  
|Scal	| _Streptomyces californicus_|  
|Sbaa	| _Streptomyces baarnensis_ |  
|Salb	| _Streptomyces albus_ J1074|  
|Siak	| _Streptomyces iakyrus_|  
|Sgha	| _Streptomyces ghanaensis_ ATCC 14672 |  
|Sbic	| _Streptomyces bicolor_|  
|Sipo	| _Streptomyces ipomoeae_ 91-03|  
|Sbot	| _Streptomyces bottropensis_ ATCC 25435|  
|SspC | _Streptomyces sp._ C |  
|SMg1 | _Streptomyces sp._ Mg1|  
|Sxan	| _Streptomyces xanthophaeus_ |  
|Skat	| _Streptomyces katrae_|  
|Slav	| _Streptomyces lavendulae subsp. lavendulae_ |  
|Sery	| _Streptomyces erythrochromogenes_|  
|Sniv	| _Streptomyces niveus_ NCIMB 11891|  
|Ssvi | _Streptomyces sviceus_ ATCC 29083|  
|Sfla	| _Streptomyces flaveus_ |  
|Save |	 _Streptomyces avermitilis_ MA-4680 = NBRC 14893|  
|Scoe | _Streptomyces coelicolor_ A3(2)|  
|ArTC1|	 _Arthrobacter aurescens_ TC1|  
|Sglob|	 _Streptomyces globisporus_ C-1027 |  
|Sgri | _Streptomyces griseolus_|  
|S34  |	 _Streptomyces sp. _ CT34  (paralogo)  |  
	
	
Table: Estructuras cristalográficas disponibles de PriA y familias relacionadas \label{tab:EnzymePDB}

|Organismo                 |   PDB |   Familia | Resolución ${\AA}$ | Fecha|  
|:------------------------:|:-----:|:---------:|:------------------:|:----:|  
| _Salmonella enterica_    |  5AHE |   HisA		 |     1.7    |  2015|  
| _Salmonella enterica_    |  5AB3 |  HisA  |       1.8     | 2016|  
| _Salmonella enterica_    |    5ABT|  HisA |        1.65   |  2016|  
| _Salmonella enterica_     |   5AC7|  HisA |        1.9    |  2016|  
| _Salmonella enterica_     |   5AC8 | HisA |       1.7   |   2016|  
| _Salmonella enterica_      |  5AC6 | HisA  |       1.99 |   2016|  
| _Salmonella enterica_     |   5A5W | HisA  | 	    1.6   |   2015|  
| _Salmonella enterica_      | 5AHF |HisA  |      2.2     |  2012|  
| _Thermotoga maritima_     |   2W79  |HisA	|	      1.85   |  2008|  
| _Thermotoga maritima_     |   1QO2 |HisA	|	      1.85   |  2000|  
| _Streptomyces sp._ Mg1    |   4X9S  |PriB	|        1.6   |   2014|  
| _Streptomyces sviceus_    |   4TX9 | PriB |       1.6    |  2014|  
| _Streptomyces sviceus_    |  4U28  |PriB	|	      1.33   |  2014|  
| _Streptomyces sp._ Mg1    |  4W9T  |PriB	|	      1.57   |  2014|  
| _Arthrobacter aurescens_  |  4WD0  |subTrpF	|   1.5    |  2014|  
| _Streptomyces coelicolor_ |   5DN1 | PriA	   |     1.95  |   2015|  
| _Streptomyces coelicolor_ |   1VZW | PriA	   |     1.8   |   2004|  
| _Streptomyces coelicolor_  | 2VEP |PriA    |    1.8    |  2007|   
| _Streptomyces coelicolor_   | 2X30 | PriA    |     1.95 |    2010|  
| _Mycobacterium tuberculosis_ |2Y85 |PriA  |      2.4  |    2011|  
| _Mycobacterium tuberculosis_ |2Y88  | PriA  |       1.33 |    2011|  
| _Mycobacterium tuberculosis_ |2Y89 | PriA   |      2.5    |  2011|  
| _Mycobacterium tuberculosis_ |3ZS4 | PriA  |       1.9    |  2012|  
| _Actinomyces urogenitalis_  | 4X2R | SubHisA  |    1.05  |   2014|  
| _Corynebacterium efficiens_  |4AXK | SubHisA|    2.25   |  2013|  
| _Thermococcus kodakaraensis_| 5LHE | TrpF		|      1.85 |    2016|  
| _Thermococcus kodakaraensis_| 5LHF | TrpF	|	      1.75  |   2016|  
| _Thermus thermophilus_      | 1V5X | TrpF  |       2    |    2003|  
| _Thermotoga maritima_       | 1DL3 | TrpF  |       2.7   |  1999|  
| _Thermotoga maritima_       | 1LBM  |TrpF  |       2.8   |   2002|  
| _Thermotoga maritima_       | 1NSJ | TrpF	|	      2      |   1996|  
| _Jonesia denitrificans_     | 4WUI | TrpF	|	      1.09   |  2014|  
| _Pyrococcus furiosus_       | 4AAJ | TrpF	|	      1.75    | 2012|  
      
  
### El análisis de PriA a nivel estructural sugiere que GTP es el sustrato más afín  

Con las estructuras de las enzimas seleccionadas de PriA se realizaron simulaciones de docking respecto a los veinte sustratos descritos. El procedimiento puede ser consultado en  [Docking Protocols](https://github.com/tripplab/Docking/wiki). En la `r ref("HeatplodPriAdocking", type = "figure")` presento una visualización de los resultados obtenidos. En esta figura se marcan en color los organismos de los que se tiene una caracterización bioquímica, en azul están las secuencias correspondientes a TrpF, en rojo las de HisA, en rosa las secuencias de PriA y subHisA y en verde las de PriB y subTrpF. Con un asterisco fueron marcadas las secuencias de las que se cuenta con estructura cristalográfica. En el caso de las secuencias que no contaban con estructura cristalográfica, la estructura que sirvió como base está anotada después de la abreviatura del organismo. Las abreviaturas corresponden a los organismos de la  `r ref("EnzymeDocking", type = "table")`. Los cuadrados grises son datos que faltaron de simular. Entre más azul es mayor la afinidad del sustrato por la secuencia, entre más rojo menor la afinidad de la enzima por este sustrato. Se requieren más controles para este experimento, pero una tendencia general es que la columna correspondiente a S11 (GTP) es el sustrato que tiene mayor afinidad. Por ello, aunque afinidad no tiene porque corresponder con capacidad catalítica, se decidió investigar la capacidad de secuencias de PriA para catalizar alguna reacción sobre el GTP, esa investigación es el objeto de la última sección de este capítulo.     

```{r Figure_Heatplot, results = "asis", message=FALSE,echo=FALSE,warning=FALSE}
label(path = "chapter4/Figura1_4.pdf", 
      caption = "Heatplot del docking de enzimas relacionadas a PriA vs posibles substratos",
      label = "HeatplodPriAdocking",
      cap.size = "footnotesize",
      scale=".7",
      alt.cap="Heatplot del docking de enzimas relacionadas a PriA vs posibles substratos",
      type = "figure")
```

\clearpage

## PriA en cinéticas enzimáticas no tradicionales.
Después de la exploración genómica de PriA/HisA se trabajó en caracterizaciones experimentales no tradicionales de PriA. No se tuvo el tiempo ni la experiencia para tener réplicas de los resultados descritos a continuación, sin embargo se incluyen en esta tesis porque pueden ser un buen comienzo para luego retomar este trabajo. Los protocolos fueron cuidadosamente descritos y se encuentran incluidos en los anexos. Este capítulo se enfoca en el montaje de dos experimentos, el primero sugerido por la sección anterior: _i)_ Cinéticas de PriA en GTP. Mientras que el segundo está motivado por la curiosidad sobre el cambio en la capacidad catalítica según se provea primero un sustrato u otro, este experimento consiste en la _ii)_ Medición simultánea de la actividad de PriA sobre ProFAR y PRA.  

Lo primero que se realizó fue la sobre-expresión heteróloga de PriA. La secuencia de PriA fue clonada en cepas de _E. coli_ V68 donde se indujo la sobre expresión. A partir de este cultivo productor de PriA se purificó la proteína. Se corroboró el éxito de esta actividad mediante un gel de proteína en la que puede verse expresión en la barra correspondiente al tamaño de PriA `r ref("gel", type = "figure")`. La proteína purificada fue almacenada a -80° en esferas de proteína selladas con nitrógeno líquido para su mejor preservación, tal y como se describe en el anexo de los procedimientos. Con este _stock_ de proteína se realizaron cinéticas enzimáticas _in vitro_. 

```{r gel, results = "asis",message=FALSE,echo=FALSE}
label(path = "chapter4/Geles/PriAAbril30.png", 
      caption = "gel",
      scale=.6,
      label = "gel",cap.size = "footnotesize",
      alt.cap="Gel de proteína donde se muestra la banda correspondiente a PriA después de ser sobre-expresada y purificada",
       type = "figure")
``` 

### PriA puede metabolizar GTP  
Como se sugirió en la sección anterior PriA puede tener actividad sobre GTP. Ahora bien, la actividad de PriA en ProFAR es medida en un ensayo estandarizado mediante la detección de cambio de fluorescencia. Para esta medición por fluorimetría se coloca la enzima en placas de 96 pozos (Nuc 96-Well Optical Botto Plates), se agrega el sustrato y utilizando un lector de fluorescencia de placas (TECAN infinite M1000) se mide el cambio de fluorescencia en el tiempo.  Una variación de este ensayo permitió obtener información sobre la actividd PriA sobre dGTP. Los parámetros utilizados para la medición fueron tomados del trabajo no publicado de Verduzco-Castro en este laboratorio (exitación a 255 nm y emisión a 334 nm). Para comenzar esta investigación se utilizó primero dGTP en lugar de GTP esto debido a que el dGTP es un sustrato siempre disponible en cualquier laboratorio ya que es necesario para la reacción de PCR. Así pues, ensayos preliminares de actividad de PriA sobre este dGTP se realizaron en la proteína purificada de PriA de _Streptomyces coelicolor_, activa en ambos sustratos nativos utilizando como control su mutante inactiva que sustituye en la posición 11 el ácido aspártico por una alanina (D11A). La `r ref("PriAActividaddGTP", type = "figure")` muestra el resultado de este experimento donde se aprecia un decrecimiento mayor en la fluorescencia del pozo que contiene la proteína activa respecto del pozo que contiene a la mutante. 

```{r mutControl, results = "asis",message=FALSE,echo=FALSE}
label(path = "chapter4/MutantControl.png", 
      caption = "PriA de {S.}{coelicolor} y su mutante no funcional sobre dGTP",
      scale=.8,
      label = "PriAActividaddGTP", 
      cap.size = "footnotesize",
      alt.cap="PriA de {S.}{coelicolor} y su mutante no funcional sobre dGTP",
      type = "figure")
```

Este experimento de detección de actividad de dGTP fue ampliado incluyendo ahora proteínas provenientes de otros organismos. Para ello se utilizaron los stocks disponibles de PriA provenientes de  _Streptomyces roseus_ ,  _Thermomonospora curvata_ y  _Mycobacterium smegmatis_; los stocks de PriB provenientes de _Streptomyces sp C_, _Streptomyces sviceus_ y de _Streptomyces sp_ Mg1 y finalmente el stocks de TrpF de _Jonesia denitrificans_. El ensayo descrito arriba fue realizado en estas enzimas  y el resultado es mostrado en `r ref("dGTPActividadHomologos", type = "figure")`. En la parte inferior derecha vemos que como debe ser el control negativo, el pozo con Buffer y sustrato no muestra ningún cambio en la fluorescencia. Sin embargo no es claro que exista una tendencia claramente decreciente en los pozos que contienen enzima. Posiblemente la pendiente que se observa en los datos de _Thermomonospora curvata_, indique cierta actividad sobre dGTP. Este comportamiento también puede deberse a que las proteínas llevaban tiempo almacenadas. Los experimentos deben ser repetidos con proteína recién purificada.

```{r dGTPActividadHomologos, results = "asis",message=FALSE,echo=FALSE}
label(path = "chapter4/GTPCinetica.png", 
      caption = "Homólogos de PriA y familias relacionadas no muestran actividad clara sobre dGTP",
      scale=.6,
      label = "dGTPActividadHomologos", 
      cap.size = "footnotesize",
      alt.cap="Actividad de PriA y familias relacionadas de distintos organismos sobre dGTP. Este experimento no muestra disminución de fluorescencia en las enzimas seleccionadas lo que implicaría que no existe actividad importante sobre dGTP, excepto poiblemente en el caso de {Thermomonospora} {curvata}",
      type = "figure")
```

Finalmente se probó con los mismos parámetros la actividad de PriA de _Streptomyces coelicolor_ sobre GTP. Se comprobó que la enzima estuviera activa mediante ensayos enzimáticos exitosos en sus otros dos sustratos. Sin embargo, no se pudo detectar cambio en la fluorescencia de GTP debido a la actividad de PriA. Es posible que la PriA de _S coelicolor_ no pueda catalizar ninguna reacción sobre el GTP por lo que una variante que a futuro podría aportar a este experimento es utilizar [análogos fluorescentes de GTP](https://www.jenabioscience.com/nucleotides-nucleosides/nucleotides-by-structure/fluorescent-nucleotides/guanosines-intrinsically-fluorescent). 
```{r activity ,eval=FALSE,message=FALSE,echo=FALSE,warning=FALSE}
#library(reshape)
#library(ggplot2)

GTP <- read.table("chapter4/GTP.activity", header=TRUE, sep="\t")
dGTP <- read.table("chapter4/dGTP.activity", header=TRUE, sep="\t")
GTP.m <- melt(GTP,id="Time")
  #plot(GTP.m$Time, GTP.m$value, col=GTP.m$variable, pch=19)
plot.new()
legend("center", legend = unique(GTP.m$variable), col = unique(GTP.m$variable), pch=19)
GTPCinetica<-ggplot(GTP.m, aes(Time, value,colour=variable))+ geom_point()+ facet_wrap(~ variable)+ geom_smooth()+theme_bw()+theme(plot.title = element_text(size = 8, face = "bold"), text = element_text(size = 12), axis.title = element_text(face="bold"), axis.text.y=element_text(angle = 30,size = 1), legend.position = "bottom")+ scale_size_area()

ggsave(file="chapter4/GTPCinetica.pdf", plot=GTPCinetica, width=30, height=8)


```


```{r GTP, results = "asis",message=FALSE,echo=FALSE}
label(path = "chapter4/GTP.png", 
      caption = "PriA no mostró actividad sobre GTP a diversas concentraciones",
      scale=.6,
      label = "GTP", 
      cap.size = "footnotesize",
      alt.cap="PriA no mostró actividad sobre GTP. El ensayo enzimático de PriA de {Streptomyces}{coelicolor} sobre GTP a distintas concentraciones no mostró cambios en la fluorescencia de GTP.",
      type = "figure")
```
\clearpage 



### Cinéticas simultáneas para PRA y ProFAR  
Otra pregunta que me surgió al investigar la promiscuidad enzimática es si esta es una propiedad de la población o de cada una de las enzimas existentes en la célula. En PriA esta pregunta puede traducirse a ¿cómo saber si cada molécula de PriA cataliza PRA y ProFAR _in vivo_? o si en cambio, existe una subpoblación que cataliza la isomerización de PRA y otra subpoblación de moléculas que cataliza isomerización de ProFAR. Una buena aproximación _in vitro_ a este problema sería poder medir el comportamiento de una sola molécula en un medio con ambos sustratos. Una serie de estos experimentos mostraría si existen subpoblaciones dedicadas a la catálisis de uno u otro substrato, o bien si todas las enzimas de una población son igualmente promiscuas. La existencia de subpoblaciones podría deberse a interacciones de la enzima con el sustrato, como por ejemplo que agregar PRA primero al medio sesgue el comportamiento de la enzima y la haga mejor para catalizar PRA que ProFAR o visceversa. 

Para empezar a abordar este problema quisimos medir la actividad de una población de PriA sobre PRA y ProFAR. or separado, ambos ensayos están montados, pero nunca se ha intentado un ensayo simultáneo. Las constantes cataliticas de PriA para la isomerización de ProFAR se mide utilizando absorbancia mientras que el ensayo enzimático de isomerización de PRA se realiza mediante la medición de fluorescencia. En esta sección se empezó a desarrollar un método para medir simultáneamente las actividades de Pra y ProFAR. Primero intentamos medir ambas actividades secuencialmente pero monitorieando que la señal de la otra actividad no se viera afectada. Para esto agregamos la enzima entre los segundos 100 y 400 en los pozos que ya tienen todo para que se lleve a cabo la catálisis de PRA y observamos cómo la fluorescencia baja a todas las concentraciones mientras que la absorbancia se mantiene casi constante (FIGURA-N). Luego cerca del segundo 1500 agregué el sustrato ProFAR y se observa que la absorbancia cae mientras que la fluorescencia en los mismos pozos permanece casi constante. El siguiente paso fue medir simultáneamente la actividad de una población de PriA sobre PRA y ProFAR y aunque si lo medimos no pudimos optimizarlo lo suficiente para medir las constantes catalíticas (datos no mostrados). Las prubas piloto sugieren que es posible cuantificar la catálisis de ProFAR y PRA simultáneamente y en el caso de los homólogos que también toman a GTP se podrían medir incluso las tres actividades catalíticas para identificar si hay interacciones entre los sustratos.
```{r Conjunto, results = "asis",message=FALSE,echo=FALSE}
label(path = "chapter4/Conjunto.png", 
      caption = "Se pueden medir las dos actividades de PriA simultáneamente.",
      scale=.6,
      label = "Conjunto",cap.size = "footnotesize",
      alt.cap="Se pueden medir las dos actividades de PriA simultáneamente. Se midió secuencialmente la actividad de ProFAR isomerasa y de PRA isomerasa en la misma población de enzimas PriA. Se cuantificó la absorbancia (arriba) y la fluorescencia (abajo) durante casi 3000 segundos. entre los segundos 100 y 400 se agregó la enzima a un buffer que ya tenía PRA y al segundo 1400 se agregó el sustrato ProFAR a la misma preparación. ",
       type = "figure")
``` 

<!-- Cinéticas  -->
```{r Cinetics,  message=FALSE,eval=FALSE, echo=FALSE,warning=FALSE}
#First I saved file as scv tablar separated    
#perl -p -i -e 's/,/\t/g' Pra_scoe1.csv   
#An cut it to obtain just data  
#tail -n +39 Pra_scoe1.csv | head -n-3 > Pra_scoe1.data  
#perl -p -i -e 's/\sNr\.|\s\[\w*\]|\.\s\[.*\]//g' Pra_scoe1.data
#tablePRAPRO <- read.table(s"chapter2/cineticas/Pra_scoe1.data",header=TRUE, sep="\t") 
tablePRO <- read.table("chapter4/cineticas/18082017_PraProfarAbsorbanceCombined.data",header=TRUE, sep="\t") 

## visualising full data
tablePRO$Temp<-NULL
tablePRO$Cycle<-NULL

a<-tablePRO$Time[c(TRUE,FALSE)]
b<-tablePRO$Time[c(TRUE,FALSE)]+19.15

tablePRO$Time[c(TRUE, FALSE)] <- a
tablePRO$Time[c(FALSE, TRUE)] <- b

tablePRO$ProFAr50<-NULL # posible error en el tubo
tablePRO$ProFAr50.1<-NULL

tablePRO<-tablePRO[grep("Pro|Time", colnames(tablePRO))]
#tablePRA<-tablePRA[grep("Pra|Time", colnames(tablePRA))]

PROassay.m <- melt(tablePRO,id="Time")

plot(PROassay.m$Time, PROassay.m$value, col=PROassay.m$variable,  xlab="Time [s]",ylab="Absorbance", pch=19,bty='L')
par(xpd = TRUE)
#legend("right", legend = (unique(PROassay.m$variable)), col = (unique(PROassay.m$variable)),pch=19,bg="white")
legend("right", legend = (c("ProFAR 0 uM","ProFAR 25 uM","ProFAR 75 uM","ProFAR 100 uM","ProFAR 0 uM Replica","ProFAR 100 uM Replica")), col = (unique(PROassay.m$variable)), pch=19,bg="white")

#ggplot(PROassay.m, aes(x = PROassay.m$Time, y = PROassay.m$value),color="variable") + theme_bw() 

ProFARPartes<-qplot(Time,value, data = PROassay.m,colour=variable)+theme_bw()+ theme(legend.position	="bottom",legend.text=element_text(size=10),plot.title = element_text(size = 14, face = "bold"),text = element_text(size = 12),axis.title = element_text(face="bold"),axis.text.x=element_text(size = 10),axis.text.y=element_text(size = 7))+facet_grid(PROassay.m$variable~.,scales="free") 


```

```{r CineticsPRA,  message=FALSE,eval=FALSE,echo=FALSE,warning=FALSE}

tablePRA <- read.table("chapter4/cineticas/18082017_PraProfarFluorCombined.data",header=TRUE, sep="\t") 
#tablePRA <- read.table("15082017_praOSCURO.data",header=TRUE, sep="\t") 

## visualising full data
tablePRA$Temp<-NULL
tablePRA$Cycle<-NULL

a<-tablePRA$Time[c(TRUE,FALSE)]
b<-tablePRA$Time[c(TRUE,FALSE)]+19.15

tablePRA$Time[c(TRUE, FALSE)] <- a
tablePRA$Time[c(FALSE, TRUE)] <- b
tablePRA$Pra50<-NULL
#tablePRA$Time
tablePRA<-tablePRA[grep("Pra|Time", colnames(tablePRA))]

PRAassay.m <- melt(tablePRA,id="Time")
plot(PRAassay.m$Time, PRAassay.m$value, col=PRAassay.m$variable,  xlab="Time [s]",ylab="Fluorescence", pch=19,bty='L')
par(xpd = TRUE)
legend("right", legend = (c("PRA 0 uM","PRA 25 uM","PRA 75 uM","PRA 100 uM","PRA 0 uM Replica","PRA 100 uM Replica")), col = (unique(PROassay.m$variable)), pch=19,bg="white")
#legend("right", legend = (unique(PRAassay.m$variable)), col = (unique(PRAassay.m$variable)),pch=19,bg="white")

#ggplot(PRAassay.m, aes(x = PRAassay.m$Time, y = PRAassay.m$value),color="variable") + theme_bw() 

PRAPartes<-qplot(Time,value, data = PRAassay.m,colour=variable)+theme_bw()+ theme(legend.position	="bottom",legend.text=element_text(size=10),plot.title = element_text(size = 14, face = "bold"),text = element_text(size = 12),axis.title = element_text(face="bold"),axis.text.x=element_text(size = 10),axis.text.y=element_text(size = 7))+facet_grid(PRAassay.m$variable~.,scales="free")

```

En este capítulo estudiamos la familia PriA en varios niveles tanto su variación enzimática como la variación del contexto genómico. Vimos que PriA no habría sido sugerida por EvoMining como una familia promiscua ya que no tiene una marca de expansión por número de copias, y sin embargo sí es promiscua en Actinobacteria. EvoMining nos proporcionó en Cyanobacteria y Archaea un ejemplo donde recupera la historia de HisF como expansión ancestral de HisA, mostrando que no todas las expansiones van al metabolismo secundario, algunas expansiones son reclutadas por el metabolismo conservado. Sin embargo vale la pena reflexionar que en su momento HisF fue metabolismo especializado, ya que sólo los organismos con la expansión de PriA poseían esta copia que posteriormente fue fijada por la evolución. De esta forma tenemos un caso donde es el metabolismo "secundario" el que alimenta al metabolismo conservado. Otras estrategias deben abordarse para identificar familias promiscuas donde no sea claro un proceso de expansión. Finalmente encontramos las variantes más interesantes de PriA en los linajes seleccionados y analizamos residuos importantes de cada una de ellas. Finalmente se intentó caracterizar tanto nuevas actividades para PriA como la medición simultánea de las actividades nativas, aunque se avanzó en este camino, estos experimentos deben ser replicados para mayor validez.  