---
header-includes:
- \usepackage{amssymb,amsthm,amsmath}
- \usepackage{chemarr}
- \usepackage[caption=false]{subfig}
output: pdf_document
---

```{r include_reedtemplates_4, include = FALSE}
# This chunk ensures that the reedtemplates package is installed and loaded
# This reedtemplates package includes the template files for the thesis and also
# two functions used for labeling and referencing
if(!require(devtools))
  install.packages("devtools", repos = "http://cran.rstudio.com")

if(!require(reedtemplates)){
  library(devtools)
  devtools::install_github("ismayc/reedtemplates")
  }
library(reedtemplates)

```

```{r load_pkgs_chapter4, message = FALSE,echo=FALSE}
# List of packages required for this analysis
pkg <- c("dplyr", "ggplot2", "knitr", "devtools","RColorBrewer")
# Check if packages are not installed and assign the
# names of the packages not installed to the variable new.pkg
new.pkg <- pkg[!(pkg %in% installed.packages())]
# If there are any packages in the list that aren't installed,
# install them
if (length(new.pkg))
  install.packages(new.pkg, repos = "http://cran.rstudio.com")
# Load packages
library(dplyr)
library(plyr)
library(reshape)
library(ggplot2)
library(knitr)
library(RColorBrewer)
hm.palette <- colorRampPalette(rev(brewer.pal(11, 'Spectral')), space='Lab')  
#library(genstats) ## Next libraries are for coursera
library(devtools)
library(Biobase)
library(scales) # 
library(xlsx) # For save data on excel
```

# La familia PriA {#ref_labels}
PriA es una familia de enzimas de Actinobacteria homóloga a la familia HisA en Enterobacteria. Según las definiciones de este trabajo PriA es una familia promiscua. Se han caracterizado experimentalmente varios miembros de PriA con la capacidad de catalizar tanto la reacción correspondiente a HisA como la de TrpF. Es decir PriA participa a la vez en las rutas de síntesis de Histidina y Triptofano, al menos en varias Actinobacterias. Los primeros miembros caracterizados como promiscuos en esta familia en el 2003 fueron _Streptomyces coelicolor_ y _Mycobacterium tuberculosis_ [@baronagomez_occurrence_2003]. PriA en la ruta de histidina isomeriza el sustrato ProFAR en PRFAR, realizando la función HisA. En la ruta de triptofano lleva a cabo la isomerización de PRA en CdRP actuando análogamente a la función TrpF en la ruta del triptófano. La mayoría de las actinobacterias han perdido el gen trpF en la ruta del triptofano, por lo que se cree que la promiscuidad de PriA está extendida en un gran subconjuntno de Actinobacteria.  

Además, en Actinobacteria PriA ha mostrado un gradiente funcional. Esta variación divide a la familia en varias subfamilias según su funcionalidad. En la tabla `r ref("cineticos", type = "table")` se muestra la capacidad de catálisis PriA en diferentes organismos para sus dos sustratos conocidos. Estos datos ejemplifican las subfamilias de PriA, en la tabla se encuentran por ejemplo miembros de PriB, una subfamilia con presencia en el género _Streptomyces_. PriB muestra poca actividad _trpF_ . Varios _Streptomyces_ con un elmento de PriB, contienen en su genoma un gen _trpF_ localizado fuera del contexto genómico cerccano operón de histidina. Otra subfamilia es subHisA con miembros en _Corynebacteria_ y _Actinomyces_. SubHisA ha perdido totalmente la actividad _trpF_. Finalmente en Actinomyces encontramos hay _subTrpF_ que ha perdido su actividad de HisA.

En este capítulo se explora la distribución de PriA en diversos linajes genómicos utilizando EvoMining y CORASON. Como resultado se encuentran variantes en el número de copias según el linaje. En Actinobacteria PriA es promiscua a pesar de no tener copias extra con marcas de reclutamiento al metabolismo especializado. Otro resultado es el descubrimiento de que al análizar datos de cinéticas enzimaticas de PriA, no existe una trayectoria Darwiniana para ambos susttratos que lleve a la adquisición de promiscuidad. Es decir que al menos en este ejemplo, las mutaciones puntuales que llevan a una enzima monofuncional en la ruta para adquirir promiscuidad nunca incrementan la capacidad catalítica sobre ambas reacciones. 

  
Tabla Datos Cinéticos de subfamilias de PriA \label{tab:cineticos}   
  
|Fuente|Familia|HisA $in\hspace{.1cm}vivo$|TrpF $in\hspace{.1cm}vivo$|$K_{cat}^{\tiny{ProFAR}}$  $\tiny{[M^{-1}s^{-1}]}$|$K_m^{\tiny{ProFAR}}$  $\tiny{[\mu M]}$|HisA  $\frac{K_{cat}}{K_m}$ |$K_{cat}^{\tiny{PRA}}$   $\tiny{[M^{-1}s^{-1}]}$ |$K_m^{\tiny{PRA}}$ $\tiny{[\mu M]}$|TrpF $\frac{Kcat}{Km}$ |Referencia|  
|----------------------------|--------|--------|--------|------------|-----------|---------|----------|----------|------|---------------------|  
| _Escherichia  coli_  |HisA|-|-|1.6|4.9|3.1|-|-|0|Henn [@henn-sax_two_2002]|  
| _Escherichia  coli_  |TrpF|-|-|-|-|0|12.2|34.5|2.82|[Sterner @sterner_phosphoribosyl_1996]|  
| _Mycobacterium  smegmatis_  |PriA|*|*|2.6 ± 0.5 |0.85 ± 0.04 |0.33|7.9 ± 2.4| 3.1 ± 0.43 |0.39|Verduzco [@verduzco-castro_co-occurrence_2016]| 
| _Mycobacterium tuberculosis_  |PriA|-|-|19|0.23|12|21|3.6|0.17| Due [@due_bisubstrate_2011]|  
| _Streptomyces globisporus_  |PriA|*|*|4.2 ± 0.8| 0.74 ± 0.03 |0.18|11 ± 1.0 |3.8 ± 0.2 |0.34|Verduzco [@verduzco-castro_co-occurrence_2016]|  
| _Streptomyces coelicolor_ |PriA|-|-|3.6 ± 0.7 |1.3 ± 0.2 |0.4|5.0 ± 0.08 |3.4 ± 0.09 |0.7|Noda [@noda-garcia_identification_2010]|  
| _Streptomyces coelicolor_ |PriA|-|-|3.6 ± 0.7 |1.3 ± 0.2 |0.4|5.0 ± 0.08 |3.4 ± 0.09 |0.7|Noda [@noda-garcia_identification_2010]|  
| _Streptomyces ipomoeae_  |PriB|*|*|3.8 ± 0.2 |0.82 ± 0.02 |0.21|60.8 ± 1.1| 8.25 ± 0.4|0.14|Verduzco [@verduzco-castro_co-occurrence_2016]|  
| _Streptomyces_ Mg1  |PriB|*|*| 13.2 ± 3.4 |0.92 ± 0.19 |69|129.6 ± 34 |0.29 ± 0.04|0.0022|Verduzco [@verduzco-castro_co-occurrence_2016]|  
| _Streptomyces_ sp. C|PriB|*|*|11.4 ± 3.4 |2.53 ± 0.74 |0.22|149. 9 ± 29| 1.4 ± 0.12 |9|Verduzco [@verduzco-castro_co-occurrence_2016]|  
| _Streptomyces sviceus_|PriB|*|*|3.9 ± 0.89 |0.69 ± 0.04 |0.18|24.5 ± 4.0| 1.6 ± 0.29 |67|Verduzco [@verduzco-castro_co-occurrence_2016]|  
| _Corynebacterium diphteriae_|subHisA|-|-|4.4 ± 0.5|2.6 ± 0.3|0.59|||0|Noda [@noda-garcia_evolution_2013]|  
| _Corynebacterium jeikeium_|PriA|-|-|2.3 ± 0.2|0.9 ± 0.08|0.39|5.1 ± 1.0|1.6 ± 0.16|0.31|Noda [@noda-garcia_evolution_2013]|  
| _Corynebacterium striatum_|subHisA|-|-|6.9 ± 0.7|2.1 ± 0.5|0.3|||0|Noda [@noda-garcia_evolution_2013]|  
| _Corynebacterium diphteriae_ L48I-F50L-T80S|subHisA|||4.5 ± 1.5|0.6 ± 0.08|0.13|133 ± 10|0.05 ± 0.01|0.0004|Noda [@noda-garcia_evolution_2013]|  
| _Actinomyces urogenitalis_ DSM 15434|PriB|*|*|2.1 ± 0.5 |1.8 ± 0.2 |0.9|26.3 ± 6.3| 0.37 ± 0.09 |14|Verduzco [@verduzco-castro_co-occurrence_2016]|  
| _Actinomyces odontolyticus_ ATCC 17982|subTrpF||*|-|-|0|||0.02|Juarez [@juarez-vazquez_evolution_2017]|  
| _Actinomyces oris_ K20 BABV01|PriA|||||0.02|||0.01|Juarez [@juarez-vazquez_evolution_2017]|  
| _Actinomyces_ sp. oral taxon 171 str. F0337|PriA|||||0.01|||4|Juarez [@juarez-vazquez_evolution_2017]|  
| _Actinomyces_ sp. oral taxon 848 str. F0332|subTrpF||*|-|-|0|||0.0001|Juarez [@juarez-vazquez_evolution_2017]|  
| _Actinomyces urogenitalis_ DSM 15434|PriA|||||0.01|||0.02|Juarez [@juarez-vazquez_evolution_2017]|  
| _Bifidobacterium adolescentis_ L2-32|PriA|*|*|||0.2|||0.1|Juarez [@juarez-vazquez_evolution_2017]|  
| _Bifidobacterium gallicum_ DSM 20093 |PriA|*|*|||0.1|||0.04|Juarez [@juarez-vazquez_evolution_2017]|  
| _Bifidobacterium longum_ ATCC 15697|PriA|*|*|||0.1|||0.3|Juarez [@juarez-vazquez_evolution_2017]|  
|Camera CAM1|Metagenoma|||1.7 ± 0.1|0.3 ± 0.03|0.2|40 ± 7|3.5 ± 0.04|0.09|Noda [@noda-garcia_insights_2015]|  
|CAM1_A81G|Metagenoma|||1.7 ± 0.2|0.1 ± 0.01|0.06|32.2 ± 1.7|1.9 ± 0.1|0.06|Noda [@noda-garcia_insights_2015]|  
|CAM1_A81S|Metagenoma|||4.0 ± 0.9|0.2 ± 0.03|0.04|23.5 ± 6.5|0.5 ± 0.1|0.02|Noda [@noda-garcia_insights_2015]|  
|CAM2|Metagenoma|||n.d.|n.d.|0|n.d.|n.d.|0|Noda [@noda-garcia_insights_2015]|  
|PriA_Ancestral|Ancestral|||9.4±1.6|0.3±0.009|0.03|4.3±0.4|0.6±0.02|0.13|Verduzco, Noda*|  
|PriA_SubHisA|Ancestral|||3.7±1.01|0.5±0.03|0.1|-|-|0|Verduzco, Noda*|  
|SubHisA_Ancestral|Ancestral|||6.3±0.7|0.15±0.03|0.02|-|-|0|Verduzco, Noda*|  
|SubHisA_PriA|Ancestral|||27.7±3.4|0.05±0.005|2|167.82|0.03±0.002|0.0001|Verduzco, Noda*|  
| _scabies_||0|0|163.6|0.1|||||Verduzco*|  
| _Avisco_|||46|1.37|36|3.4||||Juárez*|    
* Datos no publicados del Laboratorio de Evolución de la diversidad metabólica.  

\clearpage   
  
## PriA como modelo de familia enzimática donde las expansiones no son condición necesaria para la promiscuidad.  
#### PriA en EvoMining  

Se investigaron las expansiones de la familia PriA en los linajes Actinobacteria, Cyanobacteria, Pseudomonas y Archaea. En Actinobacteria, donde se sabe que PriA es promiscua no se detectaron copias extra. EvoMining ha detectado un parálogo de PriA en Actinobacteria y una expansión conservada en un grupo de saxitoxinas en Cianobacteria [@moustafa_origin_2009].



```{r PriA_Expansiones, results = "asis",message=FALSE,echo=FALSE}
label(path = "chapter4/PriAExpansiones.png", caption = "Expansiones de PriA en Actinobacteria, Cyanobacteria, Pseudomonas y Archaea",
      scale=.8,
      label = "Expansiones de PriA en Actinobacteria, Cyanobacteria, Pseudomonas y Archaea", 
      cap.size = "footnotesize",
      alt.cap="",
      type = "figure")
```


 Los reclutamientos que tuvieron estas expansiones están listados en la tabla `r ref("reclutamientos", type = "table")`
   
|  Compuesto	| Actinobacteria 	| Cyanobacteria 	| Pseudomonas 	|  Archaea	| BGC origen|  Clase	|   
|----   	    |---	            |---	            |---	          |---	      |---	      |---	    |   
|[saxitoxin](http://mibig.secondarymetabolites.org/repository/BGC0000188/index.html#cluster-1) 	|  x	|x  	| x 	|x  	| Cyanobacteria 	|  Alkaloid	|
|[lipopoly saccharide](http://mibig.secondarymetabolites.org/repository/BGC0000775/index.html#cluster-1)	|x  	|x  	|  x	|  x	|  Proteobacteria	| Saccharide 	|  
| [toxin](http://mibig.secondarymetabolites.org/repository/BGC0000928/index.html#cluster-1)	| x 	|  x	| x 	|  x	| Cyanobacteria 	|  Other T3	|  
| [2'-chloro pentostatin ](http://mibig.secondarymetabolites.org/repository/BGC0001484/index.html#cluster-1)|  x	|-  	| -x	|  -	| Actinobacteria 	| Other  	|  
2'-amino-2'- deoxy adenosine|  	|  	| 	|  	|  	|  	|  
  
Table: Reclutamientos de expansiones de PriA en MIBiG \label{tab:reclutamientos}   


Finalmente, los árboles que se produjeron por EvoMining son:  
  
|  Linaje	| Link al árbol de EvoMining en Microreat  	|  
|---	|---	|  
|  Actinobacteria	|  [7g2IGfkv9](https://microreact.org/project/7g2IGfkv9)	|  
|  Cyanobacteria	|[qF6jWRMox](https://microreact.org/project/qF6jWRMox) 	|  
|  	PriA_Pseudomonas| [ydff6DWqs](https://microreact.org/project/ydff6DWqs)	|  
|  Archaea	|  [Ig-m9Cm6f](https://microreact.org/project/Ig-m9Cm6f)|  
  
Tabla: Árboles EvoMining de PriA en MicroReact \label{tab:arboles}  

```{r PriA_EvoMining, results = "asis",message=FALSE,echo=FALSE}
label(path = "chapter4/PriAEvoMining.pdf", 
      caption = "Árboles de destino metabólico de PriA en Actinobacteria, Cyanobacteria, Pseudomonas y Archaea según EvoMining",
      scale=.8,
      cap.size = "footnotesize",
      alt.cap="",
      label = "PriAExpansions", type = "figure")
```


```{r PriAEvoMiningCopies, results = "asis",message=FALSE,echo=FALSE}
label(path = "chapter4/PriAEvoMiningCopies.pdf", 
      caption = "Copias extras de PriA en Actinobacteria, Cyanobacteria, Pseudomonas y Archaea",
      scale=.8,
      label = "PriAEvoMiningCopies", 
      cap.size = "footnotesize",
      alt.cap="",
      type = "figure")
```
 
### PriA CORASON
En Actinobacteria, se observó que todos los Streptomyces tienen el cluster de PriA parcialmente conservado con respecto al BGC de _Streptomyces coelicolor_. El único organismo de este género con una copia extra es _Streptomyces_ CT34. La copia parece deberse a transferencia horizontal pues su hit en NCBI proviene de una _Lentzea_. Este fue sin embargo un homólogo lejano ya que tuvo 50% de identidad y 98% de cobertura. Otro caso interesante en Actinobacteria es XXXX

No es el caso de Cyanobacteria. Copia doble Oscillatoriales cyanobacterium MTP1

```{r PriAcorason, results = "asis",message=FALSE,echo=FALSE}
label(path = "chapter4/CORASON/saxitoxin.pdf", 
      caption = "HisA en saxitoxin, un cluster de Cyanobacteria ",
      scale=.7,
      label = "saxitoxin", 
      cap.size = "footnotesize",
      alt.cap="HisA en saxitoxin, un cluster de Cyanobacteria ",
      type = "figure")
```

```{r PriAcorasonCyanos, results = "asis",message=FALSE,echo=FALSE}
label(path = "chapter4/CORASON/CORASON.pdf", 
      caption = "Contextos de PriA en Actinobacteria y Archaea",
      scale=.7,
      label = "PriACORASON", 
      cap.size = "footnotesize",
      alt.cap="Contextos de PriA en Actinobacteria y Archaea",
      type = "figure")
``` 
TrpF1
TrpF1 queries gave hits with TrpC enzyme present on every Streptomyces, additionally  _S. rimosus_, _S. coelicolor_, _S. venezuelae_ and _S. NRRL S-1813_ had an extra copy. _S rimosus_ TrpC vicinity has PKS and siderophore genes.

TrpF2
Conserved cluster with NRPS sequences flanking TrpF2

TrpF3
Non conserved cluster

TrpF4
purpeofuscus and S bikiniensis 
 \clearpage  
 
## PriA a nivel de aminoácidos  
### Al transformar una subHisA en una PRiA mediante mutaciones no se observó ninguna trayectoria creciente para ambos sustratos (darwininana)  
En esta sección analizamos cómo cambia la capacidad catalítica de un sustrato mientras se transforma la del otro. Para ello se utilizaron datos de capacidad catalítica de mutantes de subHisA de _Corynebacterium diphteriae_. Estos datos fueron obtenidos de la tesis de Lianet Noda [@noda_tesis_2012]. A partir de la secuencia original que se mostró es una subHisA se obtuvieron mutantes con el objetivo de alcanzar la promiscuidad, es decir de convertir la enzima en una PriA. Con esos datos, quedaba pendiente la exploración de las rutas, ¿cuántas son? ¿Existe alguna tendencia en ciertos momentos de la ruta sobre el incremento/decremento de alguna  de las dos funciones? 

Adicionando una mutación cada vez hasta la mutante con 11 cambios. Como resultado No existieron rutas darwininanas. Finalmente, estos aminoácidos fueron comparados con los provistos por EVCouplings, de covariación.   
  
| _Corynebacterium_  | _Streptomyces_ |
|-----|-------|
|D20V	|21V|  
|L48I	|49L |  
|F50L	|51L|  
|M66I	|67I|  
|T80S	|81S|   
|A97C	|98C|  
|D127A	|128G|   
|A129D	|130D|  
|T139L	|136L|  
|Y214L	|211Y|  
|E230A	|227A|  

```{r PriARutas, results = "asis",message=FALSE,echo=FALSE}
label(path = "conclusion/Solocirculos.png", 
      caption = "Non darwinian trayectories",
      scale=.6,
      label = "PriARutas", 
      cap.size = "footnotesize",
      alt.cap="",
      type = "figure")
```

```{r PriARutasPRA, results = "asis",message=FALSE,echo=FALSE}
label(path = "conclusion/SolocirculosPRA.png", 
      caption = "Positive increments on PRA",
      scale=.6,
      label = "PRARutas", 
      cap.size = "footnotesize",
      alt.cap="",
      type = "figure")
```

```{r PriARutasPRO2, results = "asis",message=FALSE,echo=FALSE}
label(path = "conclusion/SolocirculosPRO.png", 
      caption = "Positive increments on ProFAR",
      scale=.6,
      label = "ProFARRutas", cap.size = "footnotesize",
      alt.cap="",
      type = "figure")
```

### Los residuos que covarían en el registro evolutivo de PriA permiten una reconstrucción aproximada de su estructura tridimensional  
Resultado se modelo PriA con evcouplings y los aminoácidos encontrados coinciden con los encontrados experimentalmente. 
```{r PriACouplinsMutations, results = "asis",message=FALSE,echo=FALSE}
label(path = "chapter4/Couplings/PriAMutations.pdf", 
      caption = "Tendencia de mutaciones observada en secuencias de PriA", 
      label="CouplingsMutationsPriA",
      cap.size = "footnotesize",
      alt.cap="",
      scale=".8",
      type = "figure")
```
 
 La estructura reconstruida es parecida, pero para obtener mejor refinamiento se debe seleccionar mejor las secuencias del alineamiento
```{r PriA CouplingFoldings, results = "asis",message=FALSE,echo=FALSE}
label(path = "chapter4/Couplings/PriACouplingFoldings.png", 
      caption = "Superposición de estructura de PriA generado por Folding con la estructura cristalográfica", 
      label="CouplingsFoldingPriA",
      cap.size = "footnotesize",
      alt.cap="",
      scale=".5",
      type = "figure")
```
 
## PriA en cinéticas enzimáticas no tradicionales.
Además de la exploración genómica de PriA se realizaron caracterizaciones experimentales. _i)_ Se realizaron cinéticas de PriA en GTP . _ii)_ Se avanzó en medir simultáneamente la actividad de PriA sobre ProFAR y PRA.  


```{r gel, results = "asis",message=FALSE,echo=FALSE}
label(path = "chapter4/Geles/PriAAbril30.png", 
      caption = "gel",
      scale=.6,
      label = "gel",cap.size = "footnotesize",
      alt.cap="",
       type = "figure")
``` 

Cinéticas simultáneas

```{r simultáneas, child = 'chapter4/TrpF_PriA_joint_kinetics.Rmd'}
```

## Afinidad de enzimas selectas por sustratos químicamente parecidos a PRA y PROFAR 

Algunas de estas enzimas se seleccionaron en busca de nuevas funciones promiscuas, las reacciones catalizadas por los candidatos se investigaron mediante la exploración de sustratos químicamente similares a los nativos.


```{r Eschema1, results = "asis",message=FALSE,echo=FALSE,warning=FALSE}
label(path = "chapter4/esquema_quimico-1-1.pdf", caption = "Substrates 1",label = "Substrates chemical 1", type = "figure")
```
```{r Eschema2, results = "asis",message=FALSE,echo=FALSE}
label(path = "chapter4/esquema_quimico-2-2.pdf", caption = "Substrates 2",label = "Substrates chemical 2", type = "figure")
```
```{r Eschema3, results = "asis",message=FALSE,echo=FALSE}
label(path = "chapter4/esquema_quimico-3-3.pdf", caption = "Substrates 3",label = "Substrates chemical 3", type = "figure")
```
```{r Eschema4, results = "asis",message=FALSE,echo=FALSE}
label(path = "chapter4/esquema_quimico-4-4.pdf", caption = "Substrates 4",label = "Substrates chemical 4", type = "figure")
```
 
Dado que en _Streptomyces_ se han encontrado representantes de las familias PriA y PriB, se seleccionaron 39 secuencias homólogas para realizar el análisis del sustrato de la enzima de acoplamiento. Estas secuencias seleccionadas de PriA / Prib pertenecen a _Streptomyces_ uniformemente distribuidas en un árbol de especies RpoB con diferentes condiciones sobre la presencia / ausencia de TrpF. En este estudio se incluyeron otros homólogos de PriA Actinobacterial caracterizados químicamente, y finalmente se agregaron HisA de _Escherichia coli_, _Arthrobacter Aurescens_, _Salmonella enterica_ y _Acidimicrobium ferrooxidans_ y Actinobacterial TrpF como controles.

Cuando existían estructuras de cristal, de lo contrario, se generaban estructuras homólogas utilizando como plantilla la enzima más cercana disponible con estructura de cristal.

Controls  
HisA Enterobacteria enzymes from _Salmonella enterica_ (PDB:5AHE), _Escherichia coli K12_ 
_Acidimicrobium ferrooxydans_ (PDB:4WD0)

TrpF Actinobacteria Jonesia denitrificans and Streptomyces sp Mg1 sequences.

Chemically characterized Actinobacterial enzymes  
PriA  
_Mycobacterium tuberculosis_ (Mtub PDB:2Y88,2Y89,2Y85,3ZS4)
_Streptomyces coelicolor_ (Scoe PDB:2VEP,2X30,1VZW), _Streptomyces globisporus_,
_Actynomyces urogenitalis_ 4X2R
_Corynebacterium jeikeum_ 

subHisA  
_Corynebacterium diphteriae_
_Actinomyces car_ (PDB:4X2R)  

subTrpF  
_Arthrobacter aurescens_ (PDB:4WD0)

PriB  
_Streptomyces ipomoeae_, _Streptomyces sviceus_ (PDB:4U28,4TX9)  
TrpF controls _Jonesia denitrificans_ (PDB:4WUI) _Chlamidya thrachomatis_, _Streptomyces sp. Mg1_ TrpF and _Actinomyces odontolyticus_ were included  

\clearpage  

### Es posible que PriA tenga actividad en GTP  
Activity was measured fluorometrically in 96-well plates (Nuc 96-Well Optical Botto Plates) in a TECAN infinite M1000 plate reader (excitation at 286 nm and emission at 386 nm)

Preliminar activity essays were performed on an active PriA from _Streptomyces coelicolor_ and an inactive mutant D11A.  

Enzymes were cloned on coli V68 strains, overexpression were induced and protein were purified.  

```{r mutControl, results = "asis",message=FALSE,echo=FALSE}
label(path = "chapter4/MutantControl.png", 
      caption = "Scoe and non functional Scoe PriA acting on dGTP",
      scale=.8,
      label = "PriARutas2", 
      cap.size = "footnotesize",
      alt.cap="",
      type = "figure")
```

```{r GTPCinetica, results = "asis",message=FALSE,echo=FALSE}
label(path = "chapter4/GTPCinetica.pdf", 
      caption = "Scoe and non functional Scoe PriA acting on dGTP",
      scale=.6,
      label = "PriARutas2", 
      cap.size = "footnotesize",
      alt.cap="",
      type = "figure")
```

\clearpage  


```{r activity ,eval=FALSE,message=FALSE,echo=FALSE,warning=FALSE}
#library(reshape)
#library(ggplot2)

GTP <- read.table("chapter4/GTP.activity", header=TRUE, sep="\t")
dGTP <- read.table("chapter4/dGTP.activity", header=TRUE, sep="\t")
GTP.m <- melt(GTP,id="Time")
  #plot(GTP.m$Time, GTP.m$value, col=GTP.m$variable, pch=19)
plot.new()
legend("center", legend = unique(GTP.m$variable), col = unique(GTP.m$variable), pch=19)
ggplot(GTP.m, aes(Time, value,colour=variable))+ geom_point()+ facet_wrap(~ variable)+ geom_smooth()+theme_bw()+theme(plot.title = element_text(size = 8, face = "bold"), text = element_text(size = 12), axis.title = element_text(face="bold"), axis.text.y=element_text(angle = 30,size = 1), legend.position = "bottom")+ scale_size_area()

ggsave(file="chapter4/GTPCinetica.pdf", plot=GTPCinetica, width=30, height=8)


```


las dos enzimas con actividad
_Thermomonospora curvata_  es una Actinobacteria termofílica de la familia _Thermomonosporaceae_ , puede ser encontrada encompostas ya que participa en la degradación de celulosa [@chertkov_complete_2011]. 


Jonesia trpF no mostró actividad
_Jonesia denitrificans_ está clasificada como un organismo patogénico para animales, su genoma fue originalmente aislado de from cooked ox blood [@pukall_complete_2009].  

```{r docking_table_out, results = "asis"}
docking <- read.csv("chapter4/SmallHeat.data", header=TRUE, sep="\t")
kable(docking,  
      caption = "Enzymes docking \\label{tab:docking}",
      caption.short = "Enzymes docking ")
```
\clearpage 



## El análisis de PriA a nivel estructural sugiere que GTP es el sustrato más afín  
```{r Enzymes_PDB_out, results = "asis"}
table <- read.csv("chapter4/EstructurasPDB", row.names = 1,sep="\t")
kable(table,  caption = "Enzyme PDB \\label{tab:Enzyme PDB}",caption.short = "Enzyme PDB ")
```

\clearpage  

### Similar substrates to PRA and PROFAR suggested by Tanimoto distance or previously tested   
S1,S2,...S20 substrates were collected from literature and chemioinformatics predictions. S3 PRA and S7 PROFAR are native substrates, S13-S16  are light activated substrates,  S17 PRAP, S18 Compound V, were found on literature, S6 GMP, S11 GTP and other were suggested by chemioinformatics.  



```{r Tanimoto, results = "asis",message=FALSE,echo=FALSE}
label(path = "chapter4/SubstratesClustering.png", 
      caption = "Substrates clustering according to Tanimoto distance",
      scale=.6,
      label = "tanimoto", 
      cap.size = "footnotesize",
      alt.cap="",
      type = "figure")
```

On next figure we can see their chemical structures.

\clearpage   
### Docking between PriA enzymes and selected substrates     
Docking simulation were calculated for PriA _Streptomyces_ enzymes. TrpF enzymes from _Streptomyces Mg1, Jonesia denitrificans, were added as controls_

Procedures can be found at [Docking Protocols](https://github.com/tripplab/Docking/wiki)  

```{r sessionInfo,echo=FALSE}

#vignette(package="genstats")
#vignette("01_06_three-tables")

# phenoData:
tmp <- read.csv("chapter4/ProteinData", row.names = 1,header=TRUE,sep="\t")
pdata <- AnnotatedDataFrame(tmp)

# featureData:
tmp <- read.csv("chapter4/Substrate.data", row.names = 1,sep="\t")
fdata <- AnnotatedDataFrame(tmp)

# expression data:
tmp <- read.table("chapter4/EnsymeVsSubstrate.data",row.names = 1,header=TRUE,sep="\t")
m <- as.matrix(tmp)
#dim(m)
#class(m)
#colnames(m)
#rownames(m)
## Names should not start on numbers never
## create ExpressionSet object:
eset <- new("ExpressionSet", exprs = m, phenoData = pdata, featureData = fdata)
```
<!-- to change R colors to my wn perl heatplot
mrBayes PriAjulian.nxs on mazorca goes to PriAjulian.con.tre
PriAjulian.con.tre was open with figtree and saved as SVG
To get coordinates: `coordtree.pl PriAjulian.SVG`  
Heatplot color are from ggplot R
mydata.xls lo guardoen mydata.cvs
perl read_mydata.pl mydata.cvs >Heat.colors
manually edit Heat.colors by adding headers enzymas y substrates
perl heatFromRGB.pl HeatColor YPriAJulian
Hice el heatplot en SVG con el script   
-->
  
  <!--
  Observaciones Mauricio  
Figura/tabla de funcionalidad de familias  
Separar datos experimentales por funcion y poner  pie de tabla  
en la figura colorear por funcion, solo 3 grupos  

Poner Figura suplementaria PRA PROFAR presencia ausencia trpF


- falta el pie de figura
Substrate docking over enzymes from extended PriA families. Substrates 1-20  

- poner unidades en la escala  

- intenta aumentar el contraste de color entre el valor mínimo y máximo de la escala  
invertir colores 

- repite las etiquetas de los sutratos abajo del heatmap  
Pendiende  

JOHAN /MAURICIo
Poner que No es todo el univrso de sustratos sino solo el de KEGG

Hacer mejor curvas con los valores, en lugar del heatplot

Hacer docking con otras plantillas (2VEP vs 2X30)

Analisis cuantitativo de los datos.  

PACO
Tipo de seleccion en todo PriA  

-->
  <!---
  ```{r johan}
docking <- read.csv("chapter4/SmallHeat.data", header=TRUE, sep="\t")

for (i in 2:21)
{plot(density(docking[,i],na.rm=T)); rug(docking[,i]);browser()}
plot(cor(docking[-c(5,12,13,38,51),-1]))
## Leer sobre la incertidumbre del 2 y explicarla  
## Y leer el paper de Julian y el de mauricio sobre reportes de docking

```
--->
  
  
  
  ```{r load_data_docking, echo=FALSE}
docking <- read.csv("chapter4/SmallHeat.data", header=TRUE, sep="\t")
EnzymeOrder=factor(docking$Enzima,levels=unique(docking$Enzima))
docking.m <- melt(docking,id = "Enzima")
docking.m <- ddply(docking.m, .(variable), transform,rescale = rescale(value))
docking.m$Enzima <- factor(docking.m$Enzima, levels = rev(docking.m$Enzima[order(EnzymeOrder)]))

##on colors
colorHeatPlot<-ggplot(docking.m, aes(x=variable, y=Enzima)) + labs(x = "Substrates", y = "Enzymes",text = element_text(size=12))+ geom_raster(aes(fill=value))+theme_bw()+theme(plot.title = element_text(size = 14, face = "bold"), text = element_text(size = 12), axis.title = element_text(face="bold"), axis.text.x=element_text(angle = 90,size = 6))+ scale_fill_gradientn(colours = hm.palette(100),na.value = "gray")
ggsave("chapter4/colorHeatPlot.pdf", plot = colorHeatPlot,height = 36, width = 24)

gcolor <- ggplot_build(colorHeatPlot)
#gcolor$data[[1]]["fill"]
#gcolor$data[[1]]
write.xlsx(gcolor$data[[1]], "chapter4/mydataColor.xlsx")




```


```{r heatonPDF}
ggplot(docking.m, aes(x=variable, y=Enzima)) + labs(x = "Substrates", y = "Enzymes",text = element_text(size=12))+ scale_fill_gradientn(colours = hm.palette(100),na.value = "gray")+theme_bw()+theme(plot.title = element_text(size = 14, face = "bold"), text = element_text(size = 12), axis.title = element_text(face="bold"), axis.text.x=element_text(angle = 90,size = 6))
```


```{r Figure_Heatplot, results = "asis",message=FALSE,echo=FALSE,warning=FALSE}
label(path = "chapter4/Figura1_4.pdf", 
      caption = "Heatplot docking PriA enzyme Family vs substrates",
      label = "Heatplod PriA docking",
      cap.size = "footnotesize",
      alt.cap="",
      type = "figure")
```

```{r PriADocking, results = "asis",message=FALSE,echo=FALSE}
label(path = "chapter4/PriAHeatPot.png", 
      caption = "Heat Plot PriA Streptomyces vs other subtrates",
      scale=.6,
      label = "PriADocking",
      cap.size = "footnotesize",
      alt.cap="",
      type = "figure")
```

## GTP is the substrate with best PriA affinity
```{r substrateBox}
## boxplot de los sustratos
ggplot(docking.m, aes(x=variable, y=value)) + labs(x = "Substrates", y = "Affinity",text = element_text(size=12)) + geom_boxplot()+theme_bw()+theme(plot.title = element_text(size = 14, face = "bold"), text = element_text(size = 12), axis.title = element_text(face="bold"), axis.text.x=element_text(angle = 90,size = 6), legend.position = "bottom")

```

\clearpage  

## Molecular dynamics vs experimental data  

PriA activity on S3  (PRA)

$$ 
  \begin{tabular}{ l c r l l l l l}
\hline \\ [-1.5ex]
organism  &Family & $K_M    $     & $k_{cat}$        & $\frac{k_{cat}}{K_M}$ &Pre MD & Pos MD & Reference  \\ [1ex]
\hline \\ [-1.5ex]
Afer	    &HisA   & $1.1\pm0.2$   &$	0.05\pm0.001	$& 0.045	              &-10.1	&-12.3   	 &Noda-García L et al 2015\\ [1ex]
Ecoli	    &HisA   &$	1.6	        $&$ 	  	4.9       $&3.1                   &-9.9   &-16	     &Henn-Sax et al. (2002)\\ [1ex]
Sent	    &HisA   &$	17.0 \pm0.1 $&$	7.8 \pm 2.4	  $&$4.5 × 10^5          $&-10.3  &-20.1     &Söderholm A et al (2015)\\ [1ex]
Aaur	    &PriB   &$	2.1 \pm 0.5 $& $	1.8 \pm 0.2 	$&0.9                   &-7.4   &   		   &verduzco-castro 2016\\ [1ex]
Sipo	    &PriB   &$	3.8\pm0.2	  $&$0.82\pm0.02	    $&0.21	                &-8.2	  &-14.7	   &verduzco-castro 2016\\ [1ex]
SspC	    &PriB   &$	11.4\pm3.4	$&$2.53\pm0.74	    $&0.22                  &	-8.5	&-12.7	   &verduzco-castro 2016\\ [1ex]
SMg1	    &PriB   &$	13.2\pm3.4	$&$0.92\pm0.19	    $&0.069	                &-8	    &-15.2     &verduzco-castro 2016\\ [1ex]
Ssvi	    &PriB   &$	3.9\pm0.89	$&$0.69\pm0.04	    $&0.18	                &-8.2	  &-16.7     &verduzco-castro 2016\\ [1ex]
Scoe	    &PriA   &$	3.6\pm0.7	  $&$ 1.3\pm0.2	    $  &0.4	                  &-8.4	  &-15	     &Noda-García et al (2010)\\ [1ex]
Sglob	    &PriA   & $4.2\pm0.8	 $ & $0.74\pm0.03	 $   &0.18	                &-9.2	  &-16.7	   &verduzco-castro\\ [1ex]
Mtub 2Y85	&priA   &$	19	0.23	  $&$0.012	-9.7		  $&                      &       &          &Due et al 2011\\ [1ex]
Mtub 3ZS4	&priA   &$	?			      $&$-9.9		        $&                      &       &          &Due et al 2011 (To be published)\\ [1ex]
Auro	    &priA   &$	4.0 \pm 0.9	$&$0.2 \pm 0.03	  $&0.04	                &-9.2		&          &Vazquez-Juarez (2016)\\ [1ex]
Cjei	    &PriA   &$	2.3 \pm 0.2	$&$0.9 \pm 0.08	  $&0.39	                &-8.5		&          &Noda-García et al (2013)\\ [1ex]
Cdip	    &subHisA&$	4.4 \pm 0.5	$&$2.6 \pm 0.3	    $&0.59	                &-9.2		&          &Noda-García et al (2013)\\ [1ex]
SMg1 TrpF	&TrpF3  &	-	             &-	               &-	                    &-6.9	  &-9.6	     &verduzco-castro 2016\\ [1ex]
Jden	    &TrpF3  &	-	             &-	               &-	       -7.2	        &-9.4	  &$16.8\pm3.3$&	Verduzco-Castro E et al  2016\\ [1ex]
Acar      &SubHisA&	0.02					 &                 &	                    &       &          &			\\ [1ex]
Aodo	    &SubTrpF&		-	           &-	               &-                     &       &          &\\ [1ex]
\hline
\end{tabular}
\label{table:name}
$$ 
  
  PriA activity on S7  (PROFAR)
$$ \centering 
\begin{tabular}{ l c r l l l l l}
\hline \\ [-1.5ex]
organism  &Family  &  $K_M$ & $k_{cat}$& $\frac{k{cat}}{K_M}$ &Pre MD &Pos MD &Reference  \\ [1ex]
\hline \\ [-1.5ex]
Afer      &HisA    &-            &-                &-          &-9.2    &-9        &Noda-García L et al. (2015)   \\ [1ex]
Ecoli     &HisA    &-            &-                &-          &-9      &-11.1     &Henn-Sax et al. (2002)\\ [1ex]
Sent      &HisA    &-            & -               &-          &-9.6    &-10.2     &Söderholm A et al (2015)\\ [1ex]
Aaur      &PriB    &$26.3\pm6.3$ & $0.37\pm 0.09$  & 0.014     &-7.1    &-         &verduzco-castro 2016\\ [1ex]
Sipo      &PriB    &$60.8\pm1.1$ &$8.25\pm0.4 $    &0.14       &-8      &-8.5      &verduzco-castro 2016 \\ [1ex]
SspC      &PriB    &$149.9\pm29$ &$1.4\pm0.12 $    &0.009      &-8.5    &-10.8     &verduzco-castro 2016\\ [1ex]
SMg1      &PriB    &$129.6\pm34$ &$0.29\pm0.04$    &0.0022     &-7.5    &-11       &verduzco-castro 2016\\ [1ex]
Ssvi      &PriB    &$24.5\pm4.0$ &$1.6\pm0.29 $    &0.067      &-8      &-9.7      &verduzco-castro 2016 \\ [1ex]
Scoe      &PriA    &$5.0\pm0.08$ &$3.4\pm0.09  $   &0.7        &-8      &-9.4      &Noda-García et al (2010)   \\ [1ex]
Sglob     &PriA    &$11\pm1.0$  &$3.8\pm0.2  $     &0.34       &-8.7    &-9.4      &verduzco-castro 2016  \\ [1ex]
Mtub2Y85  &priA    &21         &3.6         &0.17       &-8.6    &          &Due et al 2011                        \\ [1ex] 
Mtub3ZS4  &priA    &           &            &           &-9.3    &          &Due et al 2011 (To be published)      \\ [1ex] 
Auro      &priA    &$23 \pm 6.5 $  &$0.5\pm0.05 $&0.02       &-9.3    &          &Vazquez-Juarez (2016)                 \\ [1ex] 
Cjei      &PriA    &$5.1 \pm1.0$  &$1.6 \pm 0.16 $&0.31       &-9      &          &Noda-García et al (2013)              \\ [1ex]
Cdip      &subHisA &-          &-           &-          &-8.8    &          &Noda-García et al (2013)              \\ [1ex]
SMg1 TrpF &TrpF3   &$8.4\pm1.7$    &$10.5\pm2.4$    &1.25       &-7.6    &-9        &verduzco-castro     \\ [1ex] 
Jden      &TrpF3   &$16.8\pm3.3$   &$27\pm1.6$      &1.6        &-7.6    &-7.7      &verduzco-castro     \\ [1ex] 
Acar      &SubHisA &Na         &Na          &0.02       &Na      &Na        &Na                                    \\ [1ex] 
Aodo      &SubTrpF &-          &-           &-          &-       &Na        &Na                                    \\ [1ex]

\hline
\end{tabular}
\label{table:mi table}$$
  <!--
  \caption[Table caption text]{Table taken from \cite[p.10]{verduzco-castro_co-occurrence_2016} }

\label{table:name}

-->
  
  Con actividad de FolE i.e activa para el compuesto V										Adams et al (2014)
Genome size vs Total antismash cluster coloured by order  

\clearpage  



```{r endsession}
#sessionInfo()

```

