---
header-includes:
- \usepackage{graphicx,latexsym}
- \usepackage{amssymb,amsthm,amsmath}
- \usepackage{longtable,booktabs,setspace}
- \usepackage{lscape} 
output:
  pdf_document: default
  word_document: default
---
```{r load_pkgs_4,message=FALSE,echo=FALSE}
# List of packages required for this analysis
pkg <- c("dplyr", "ggplot2", "knitr", "devtools")
# Check if packages are not installed and assign the
# names of the packages not installed to the variable new.pkg
new.pkg <- pkg[!(pkg %in% installed.packages())]
# If there are any packages in the list that aren't installed,
# install them
if (length(new.pkg))
  install.packages(new.pkg, repos = "http://cran.rstudio.com")
# Load packages
library(dplyr)
library(ggplot2)
library(knitr)
library(kableExtra)
if(!require(reedtemplates)){
  library(devtools)
  devtools::install_github("ismayc/reedtemplates")
  }
library(reedtemplates)
```

```{r load_pkgs_chapter4, message = FALSE,echo=FALSE}
# List of packages required for this analysis
pkg <- c("dplyr", "ggplot2", "knitr", "devtools","RColorBrewer")
# Check if packages are not installed and assign the
# names of the packages not installed to the variable new.pkg
new.pkg <- pkg[!(pkg %in% installed.packages())]
# If there are any packages in the list that aren't installed,
# install them
if (length(new.pkg))
  install.packages(new.pkg, repos = "http://cran.rstudio.com")
# Load packages
library(dplyr)
library(plyr)
library(reshape)
library(ggplot2)
library(knitr)
library(RColorBrewer)
hm.palette <- colorRampPalette(rev(brewer.pal(11, 'Spectral')), space='Lab')  
#library(genstats) ## Next libraries are for coursera
library(devtools)
library(Biobase)
library(scales) # 
library(xlsx) # For save data on excel
```

# La familia PriA 

```{r isomerizacion, results = "asis",message=FALSE,echo=FALSE}
label(path = "chapter4/isomerizacion.pdf", 
      caption = "La reacción que cataliza PriA es una isomerización donde abre un anillo de cinco carbonos.",
      scale=1,
      label = "isomerizacion", 
      cap.size = "footnotesize",
      alt.cap="La reacción que cataliza PriA es una isomerización donde abre un anillo de cinco carbonos.",
      type = "figure")
```

PriA es una familia de enzimas de Actinobacteria homóloga a la familia HisA en Enterobacteria. Según las definiciones de este trabajo PriA es una familia promiscua. Varios miembros de PriA han sido sujetos a estudios de cinéticas enzimáticas demostrándose su capacidad de catalizar tanto la reacción correspondiente a HisA como la de TrpF. Es decir PriA participa a la vez en las rutas de síntesis de Histidina y Triptofano, al menos en varias Actinobacterias. Los primeros miembros caracterizados como promiscuos en esta familia en el 2003 fueron _Streptomyces coelicolor_ y _Mycobacterium tuberculosis_ [@baronagomez_occurrence_2003]. La mayoría de las actinobacterias han perdido el gen trpF en la ruta del triptofano, por lo que se cree que la promiscuidad de PriA está extendida en un gran subconjunto de Actinobacteria.   PriA en la ruta de histidina isomeriza el sustrato ProFAR en PRFAR, realizando la función HisA. En la ruta de triptofano lleva a cabo la isomerización de PRA en CdRP actuando análogamente a la función TrpF en la ruta del triptófano. En _Streptomyces coelicolor_ varios genes de los operones de histidina y triprofano están en la vecindad genómica de PriA. 

Además, en Actinobacteria PriA ha mostrado un gradiente funcional. Esta variación divide a la familia en varias subfamilias según su capacidad catalíticas en los sustratos ProFAR y PRA. En la `r ref("cineticos", type = "table")` se muestra la constantes catalíticas de PriA estimadas en diferentes organismos para estos dos sustratos. Estos datos ejemplifican las subfamilias de PriA, en la tabla se encuentran ejemplos de miembros de PriB, la subfamilia ubicada en el género _Streptomyces_ con baja capacidad de catálisis para la función TrpF. Varios _Streptomyces_ con un ortólogo en la familia PriB, se diferencian de otras Actinobacterias en que contienen en su genoma un gen _trpF_ localizado fuera del contexto genómico inmediato de los operones de histidina y triptofano. Otra subfamilia de PriA es subHisA, que ha perdido totalmente la actividd TrpF, existen miembros de subHisA en _Corynebacteria_ y en _Actinomyces_. Finalmente en Actinomyces encontramos la subfamilia _subTrpF_ que ha perdido la actividad de HisA.  

En este capítulo en las siguientes secciones se exploran cuatro apectos de la familia PriA. _i)_ La distribución y el contexto genómico de PriA en diversos linajes genómicos. _ii)_ La información contenida a nivel de aminoácidos en variantes de PriA como medio de studio de rutas evolutivas y su relación con la reconstrucción de su estructura tridimensional. _iii)_ Las posibles afinidades de PriA por otros sustratos con métodos bioinformáticos, y finalmente _iv)_ La validación experimental de PriA en sustratos diferentes de PRA y ProFAR o bien en combinaciones de los mismos.  

  
|                                                                           |   
|---------------------------------------------------------------------------|   
| --------------------------------------------------------------------------|  
 Table: Reclutamientos de expansiones de PriA en MIBiG \label{tab:cineticos}     


\clearpage    

  

\begin{landscape}  

$$
\resizebox{\columnwidth}{!}{%
\begin{tabular}{ l c r c c c c c c c l}
\hline \\ [-1.5ex]
Fuente  &Familia & HisA $in\hspace{.1cm}vivo$ &TrpF $in\hspace{.1cm}vivo$ & $K{cat}^{ProFAR}[M^{-1}s^{-1}]$ & $Km^{ProFAR}[\mu M]$& $\frac{K{cat}}{Km} ProFAR$ & $K{cat}^{PRA}[M^{-1}s^{-1}]$ & $Km^{PRA}[\mu M]$  &  $\frac{Kcat}{Km} PRA $  &Referencia  \\ [1ex]
\hline \\ [-1.5ex]  
\textit{Escherichia} \textit{coli}	       & HisA &- &- & 1.6 & 4.9	& 3.1 & -   & -   &	0   & Henn-Sax 2002 \\ [1ex]  
\textit{Escherichia}  \textit{coli}        &TrpF  &- &- &-    &-    &0    & 12.2& 34.5& 2.82& Sterner 1996 \\ [1ex]    
\textit{Mycobacterium} \textit{tuberculosis} &PriA&-&-&19&0.23&12&21&3.6&0.17& Due 2011\\ [1ex]    
\textit{Mycobacterium}  \textit{smegmatis} &PriA&*&*& 2.6 ± 0.5 & 0.85 $ \pm $ 0.04 &0.33& 7.9 $ \pm $  2.4& 3.1 $ \pm $0.43  &0.39& Verduzco-Castro 2016 \\ [1ex]   
\textit{Streptomyces} \textit{globisporus}  &PriA&*&*& 4.2 ± 0.8& 0.74 ± 0.03 &0.18& 11 ± 1.0 & 3.8 ± 0.2 &0.34& Verduzco-Castro 2016\\ [1ex]  
\textit{Streptomyces} \textit{coelicolor} &PriA&-&-& 3.6 ± 0.7 & 1.3 ± 0.2 &0.4& 5.0 ± 0.08 & 3.4 ± 0.09 &0.7& Noda-Garcia 2010\\ [1ex]   
\textit{Streptomyces} \textit{ipomoeae}  &PriB&*&*& 3.8 ± 0.2 & 0.82 ± 0.02 &0.21& 60.8 ± 1.1&  8.25 ± 0.4&0.14& Verduzco-Castro 2016\\ [1ex]   
\textit{Streptomyces} sp. Mg1  &PriB&*&*& 13.2 ± 3.4 &0.92 ± 0.19 &69&129.6 ± 34 &0.29 ± 0.04&0.0022&Verduzco-Castro 2016\\ [1ex]  
\textit{Streptomyces} sp. C&PriB&*&*&11.4 ± 3.4 &2.53 ± 0.74 &0.22&149. 9 ± 29& 1.4 ± 0.12 &9&Verduzco-Castro 2016\\ [1ex]    
\textit{Streptomyces} \textit{sviceus} &PriB&*&*&3.9 ± 0.89 &0.69 ± 0.04 &0.18&24.5 ± 4.0& 1.6 ± 0.29 &67&VVerduzco-Castro 2016\\ [1ex]   
\textit{Corynebacterium} \textit{diphteriae} &subHisA&-&-&4.4 ± 0.5&2.6 ± 0.3&0.59&&&0& Noda-Garcia 2013\\ [1ex]    
\textit{Corynebacterium} \textit{jeikeium} &PriA&-&-&2.3 ± 0.2&0.9 ± 0.08&0.39&5.1 ± 1.0&1.6 ± 0.16&0.31& Noda-Garcia 2013\\ [1ex]    
\textit{Corynebacterium} \textit{striatum} &subHisA&-&-&6.9 ± 0.7&2.1 ± 0.5&0.3&&&0& Noda-Garcia 2013 \\ [1ex]    
\textit{Corynebacterium} \textit{diphteriae}  L48I-F50L-T80S&subHisA&&&4.5 ± 1.5&0.6 ± 0.08&0.13&133 ± 10&0.05 ± 0.01&0.0004&NNoda-Garcia 2013\\ [1ex]    
\textit{Actinomyces} \textit{urogenitalis} DSM 15434&PriB&*&*&2.1 ± 0.5 &1.8 ± 0.2 &0.9&26.3 ± 6.3& 0.37 ± 0.09 &14&Verduzco-Castro 2016\\ [1ex]   
\textit{Actinomyces} \textit{odontolyticus}  ATCC 17982&subTrpF&&*&-&-&0&&&0.02&Juarez-Vazquez 2017\\ [1ex]    
\textit{Actinomyces} \textit{oris} K20 BABV01&PriA&&&&&0.02&&&0.01&Juarez-Vazquez 2017\\ [1ex]    
\textit{Actinomyces} sp. oral taxon 171 str. F0337&PriA&&&&&0.01&&&4&Juarez-Vazquez 2017\\ [1ex]    
\textit{Actinomyces} sp. oral taxon 848 str. F0332&subTrpF&&*&-&-&0&&&0.0001&Juarez-Vazquez 2017\\ [1ex]    
\textit{Actinomyces} \textit{urogenitalis} DSM 15434&PriA&&&&&0.01&&&0.02&Juarez-Vazquez 2017\\ [1ex]    
\textit{Bifidobacterium} \textit{adolescentis} L2-32&PriA&*&*&&&0.2&&&0.1&Juarez-Vazquez 2017\\ [1ex]    
\textit{Bifidobacterium} \textit{gallicum} DSM 20093 &PriA&*&*&&&0.1&&&0.04&Juarez-Vazquez 2017\\ [1ex]    
\textit{Bifidobacterium} \textit{longum} ATCC 15697&PriA&*&*&&&0.1&&&0.3&Juarez-Vazquez 2017\\ [1ex]    
Camera CAM1&Metagenoma&&&1.7 ± 0.1&0.3 ± 0.03&0.2&40 ± 7&3.5 ± 0.04&0.09&Noda-Garcia 2015\\ [1ex]    
CAM1 A81G&Metagenoma&&&1.7 ± 0.2&0.1 ± 0.01&0.06&32.2 ± 1.7&1.9 ± 0.1&0.06&Noda-Garcia 2015\\ [1ex]    
CAM1 A81S&Metagenoma&&&4.0 ± 0.9&0.2 ± 0.03&0.04&23.5 ± 6.5&0.5 ± 0.1&0.02&Noda-Garcia 2015\\ [1ex]    
CAM2&Metagenoma&&&n.d.&n.d.&0&n.d.&n.d.&0&Noda-Garcia 2015\\ [1ex]    
PriA Ancestral&Ancestral&&&9.4±1.6&0.3±0.009&0.03&4.3±0.4&0.6±0.02&0.13&Verduzco, Noda, sin publicar\\ [1ex]    
PriA SubHisA&Ancestral&&&3.7±1.01&0.5±0.03&0.1&-&-&0&Verduzco, Noda, sin publicar\\ [1ex]    
SubHisA Ancestral&Ancestral&&&6.3±0.7&0.15±0.03&0.02&-&-&0&Verduzco, Noda, sin publicar\\ [1ex]    
SubHisA PriA&Ancestral&&&27.7±3.4&0.05±0.005&2&167.82&0.03±0.002&0.0001&Verduzco, Noda, sin publicar\\ [1ex]    
\textit{Streptomyces} \textit{acidiscabies}&&0&0&163.6&0.1&&&&&Verduzco*\\ [1ex]  
\textit{A} \textit{visco} &&&46&1.37&36&3.4&&&&Juárez*\\ [1ex]  

\hline \\ [-1.5ex]
\hline
\end{tabular}}
%}
$$   

\end{landscape}
\normalsize


  
## PriA como modelo de familia enzimática donde las expansiones no son condición necesaria para la promiscuidad.  
#### PriA en EvoMining  
Para explorar PriA en diversos linajes genómicos se utilizaron las herramientas EvoMining y CORASON descritas en los capítulos previos. Se investigaron las expansiones de la familia PriA en los linajes Actinobacteria, Cyanobacteria, _Pseudomonas_ y Archaea. En Actinobacteria, donde se sabe que PriA es promiscua no se detectaron copias extra. En la `r ref(label = "PriA_Expansiones", type = "figure")` se muestra el número promedio de copias por genoma en los linajes genómicos seleccionados. Según EvoMining en Actinobacteria no hay expansiones, prácticamente todas las copias son reconocidas como de metabolismo central (rojo o morado) aunque algunas PriA además son marcadas por antiSMASH como parte de algún cluster biosintético (morado). En cambio en Cyanobacteria, _Pseudomonas_ y Archaea la figura muestra en negro las copias extra de las que no se conoce su destino metabólico. El caso de Archaea es llamativo porque las copias de metabolismo central llegan en promedio hasta .5 copias por genoma, es decir muchos genomas de Archaea no cuentan con una copia de PriA, y en cambio, contrario a Actinobacteria, un 50% de la copias es marcado en negro, es decir varios de los genomas que tienen al menos una copia de PriA en realidad tienen dos copias.Esta figura muestra que en Actinobacteria PriA consituye un ejemplo de familia promiscua mayoritariamente distribuida con una sola copia por genoma. Esta observación demuestra que para que una familia sea promiscua no es imperativo tener copias extra con marcas de reclutamiento en metabolismo especializado. Aunque las copias extra suelen ser una indicación de promiscuidad, no son una condición necesaria. Tanto EvoMining como CORASON mostraron que existen excepciones de organismos donde PriA tiene doble copia, tanto en Actinobacteria como en otros linajes genómicos.  
 

```{r PriA_Expansiones, results = "asis",message=FALSE,echo=FALSE}
label(path = "chapter4/PriAExpansiones.png",
      scale=.8,
      caption = "Expansiones de PriA en Actinobacteria, Cyanobacteria, Pseudomonas y Archaea", 
      label="PriA_Expansiones",
      cap.size = "footnotesize",
      alt.cap="Número promedio de copias por genoma de PriA en Actinobacteria, Cyanobacteria, Pseudomonas y Archaea. Los colores muestran el destino metabólico asignado a cada copia según EvoMining. En rojo están los BBH a las enzimas semilla de metabolismo central. En morado las enzimas de metabolismo central también reconocidas por antiSMASH como parte de unBGC y en negro las copias sin un destino metabólico conocido." ,
      type = "figure")
```

Después del conteo de número de copias promedio, se analizaron los árboles de PriA de EvoMining, tanto los coloreados de acuerdo al número de copias, `r ref(label = "PriAEvoMiningCopies", type = "figure")`, como los coloreados según el destino metabólico, 
`r ref(label = "PriATrees", type = "figure")`. En Actinobacteria la mayoría de las hojas son verdes reafirmando que existe sólo una copia por genoma en ese organismo. Sin embargo, existen varias hojas de color amarillo, indicando de dos copias en ese genoma. Las Actinobacterias con dos copias son _Ornithinimicrobium pekingense_ DSM 21552, _Pseudonocardia_ sp. P2, _Serinicoccus marinus_ DSM 15273, _Serinicoccus profundi_ MCCC 1A05965, _Sphaerobacter thermophilus_ DSM 20745 y _Streptomyces_ sp. CT34. 

En Cyanobacteria, _Pseudomonas_ y Archaea en contraste con Actinobacteria, se muestran una mezcla entre organismos que poseen una (verdes) o dos copias (amarillos) de PriA. Sin embargo al analizar detalladamente los árboles producidos por EvoMining en los distintos linajes, observamos que las copias extra tanto de Cyanobacteria como de _Pseudomonas_ son en realidad miembros de otras familias enzimáticas, que guardan cierta similitud de secuencia con PriA. En Cyanobacteria y _Pseudomonas_ la copia extra está en una rama divergente y muy poblada del árbol. En ambos casos esta segunda copia está en su mayoría anotada por RAST como imidazol glicerol fosfato sintasa ciclasa. En Archaea sin embargo, diversas especies de la clase Methanomicrobia sí tienen dos copias de PriA. 

```{r PriAEvoMiningCopies, results = "asis",message=FALSE,echo=FALSE}
label(path = "chapter4/PriAEvoMiningCopies.pdf", 
      caption = "Copias extras de PriA en Actinobacteria, Cyanobacteria, Pseudomonas y Archaea",
      scale=.8,
      label = "PriAEvoMiningCopies", 
      cap.size = "footnotesize",
      alt.cap="",
      type = "figure")
```

Después de explorar cuáles organismos tienen expansiones de PriA, a continuación se muestra en la `r ref(label = "PriATrees", type = "figure")` el posible destino metabólico de las copias extra de la familia. El árbl de Actinobacteria está poblado de hojas rojas, es decir de PriA dedicadas al metabolismo conservado, en este caso a las rutas de Histidina y Triptofano. Sin embargo hay algunas hojas grises, como es el caso de los dos _Serenicoccus_ mencionados previamente. Es posible que estas PriA puedan tener funciones alternativas. Además, en Actinobacteria la PriA de _Janibacter Hoilley_, la rama más larga del árbol, es muy divergente. Esto se debe a que existe una fusión de PriA con HisH, que no parece ser un artefacto de anotación ya que hay otros _Janibacter_ con PriA ligeramente más grandes que el promedio.  

En Cyanobacteria hay pocas hojas verdes (EvoMining predictions) y no están localizadas cerca de la HisA de saxitoxin, el BGC proveniente de Cyanobacteria. En _Pseudomonas_ hay una gran población de predicciones de EvoMining, pero son falsos positivos, ya que estas no corresponden a una rama dedicada al metabolismo secundario, sino a la rama de la ciclasa. En Archaea algunas de los hojas grises, es decir sin destino metabólico conocido serán exploradas en la siguiente sección.   

```{r PriATrees, results = "asis",message=FALSE,echo=FALSE}
label(path = "chapter4/PriAEvoMining.pdf", 
      caption = "Árboles de destino metabólico de PriA en Actinobacteria, Cyanobacteria, {Pseudomonas} y Archaea según EvoMining",
      scale=.8,
      cap.size = "footnotesize",
      alt.cap="Árboles de destino metabólico de PriA en Actinobacteria, Cyanobacteria, {Pseudomonas} y Archaea según EvoMining",
      label = "PriATrees", 
      type = "figure")
```

Todos los reclutamientos (marcados en azul en el árbol) que tuvieron estas expansiones en estos linajes genómicos están listados en la tabla `r ref("reclutamientos", type = "table")`.  Entre ellos se encuentran dos toxinas de Cyanobacteria[@moustafa_origin_2009], un lipopolisacárido producido por una Proteobacteria y un BGC productor de cloro pentostatina producido en Actinobacteria [@gao_biosynthesis_2017]. 


 Table: Reclutamientos de expansiones de PriA en MIBiG \label{tab:reclutamientos}     
  
|Compuesto|Actinobacteria|Cyanobacteria|Pseudomonas|Archaea|BGC origen|Clase|   
|---------|:------------:|:-----------:|:---------:|-------|----------|-----|   
| [saxitoxin](http://mibig.secondarymetabolites.org/repository/BGC0000188/index.html#cluster-1)|x|x|x|x| Cyanobacteria |Alcaloide|
| [lipopolisacárido](http://mibig.secondarymetabolites.org/repository/BGC0000775/index.html#cluster-1)	|x  	|x  	|  x	|  x	|Proteobacteria	| Sacarido |  
| [toxin](http://mibig.secondarymetabolites.org/repository/BGC0000928/index.html#cluster-1)|x|x|x|x| Cyanobacteria|Otros |  
| [ada ](http://mibig.secondarymetabolites.org/repository/BGC0001484/index.html#cluster-1)|x|x|x| x| Actinobacteria 	| Otros  	|  
  

La pentostatina es un atibiótico nucleosídico derivado de adenosina, cuyo cluster es llamado _ada_ . La PriA del cluster _ada_ es llamada _adaK_ y sí parece participar del cluster, ya que muestra una isomerización sobre un sustrato similar a los nativos de PriA, `r ref(label = "ada", type = "figure")`, con un anillo de 5 carbonos, dos OH, un oxígeno y un grupo fosfato . Esta isomerización es muy parecida a la que realiza PriA sobre ProFAR y PRA. Esta PriA no es una copia extra, sino la copia única de este organismo. Este contexto genómico no se encuentra conservado en las copias vecinas en el árbol. Es relevante mencionar que la mutante de PriA no suprime la producción de este antibiótico en _Actinomadura_ sp. ATCC 39365, por lo que los autores especulan que otra enzima podría estar realizando la isomerización redundantemente. _Actinomadura_ no posee una copia de TrpF que sería el candidato inmediato.       
 
 
```{r ada, results = "asis",message=FALSE,echo=FALSE}
label(path = "chapter4/ada.png", 
      caption = "PriA participa en la síntesis del antibiótico {ada} en {Actinomadura} ",
      scale=.6,
      label = "ada", 
      cap.size = "footnotesize",
      alt.cap="PriA participa en la síntesis del antibiótico {ada} en {Actinomadura}. Los sustratos nativos de Pria, ProFAR y PRA son isomerizados de manera muy similar a un paso en la ruta de síntesis de {ada} ",
      type = "figure")
```


Finalmente, los árboles que se produjeron por EvoMining están disponibles para exploración interactiva en Microreact en los links de la `r ref("arboles", type = "table")`:  

Table: Árboles EvoMining de PriA en MicroReact \label{tab:arboles}  
  
|  Linaje	| Link al árbol de EvoMining en Microreact  	|  
|---	|:---:|  
|  Actinobacteria	|  [7g2IGfkv9](https://microreact.org/project/7g2IGfkv9)	|  
|  Cyanobacteria	|[qF6jWRMox](https://microreact.org/project/qF6jWRMox) 	|  
|  	_Pseudomonas_| [ydff6DWqs](https://microreact.org/project/ydff6DWqs)	|  
|  Archaea	|  [Ig-m9Cm6f](https://microreact.org/project/Ig-m9Cm6f)|  
  


### Análisis de contextos genómicos de PriA en distintos linajes utilizando CORASON  
En Actinobacteria, se observó que todos los _Streptomyces_ tienen el cluster de PriA parcialmente conservado con respecto al BGC de _Streptomyces coelicolor_. Ejemplos de ello son _S. roseous_, _S. sviceus_, _S. sp C_ y _S. Mg1_ donde genes tanto de la ruta de histidina como de triptofano rodean a PriA. Otros como _S rimosus_ , _S HmicA12_ y _S. sp CT34_ tienen los genes de triptofano más alejados  `r ref(label = "PriACORASON", type = "figure")` . Como ya se describió en la sección de EvoMining, el único organismo de este género con una copia extra de PriA es _Streptomyces_ CT34. Esta copia parece deberse a transferencia horizontal dado que su mejor hit en NCBI proviene de una _Lentzea_. Aún así parece ser un homólogo lejano ya que tuvo 50% de identidad en 98% de cobertura con respecto a la copia de _Lentzea_. Otro caso interesante en Actinobacteria son las Actinomaduras, ya que CORASON muestra que el cluster _ada_ no está conservado en ellas (datos no mostrados). Además, también en Actinobacteria CORASON muestra en _Sporichthya polymorpha_ DSM 43042 una PriA precedida por una NRPS, una enzima por excelencia de productos naturales. En otros organismos antiSMASH predice que PriA forma parte de clusters putativos, por ejemplo en _Modestobacter marinus_ NC_0179551, _Geodermatophilus obscurus_, y en
_Streptacidiphilus jeojiense_. Los contornos de los genes reconocidos por antiSMASH como parte de un BGC son marcados en azul en las figuras de CORASON.  

En cuanto a Archaea, los contextos mostrados en los páneles b y c de la `r ref(label = "PriACORASON", type = "figure")` muestran que si bien existen algunos contextos como el de ciertos _Thermococcus_ donde PriA está rodeada de genes de histidina y triptofano, esta configuración no es la generalidad. Al contrario, parece que no hay una configuración conservada que prevalezca en todo Archaea. Esto puede deberse a que Archaea es un dominio, no un phylum como Actinobacteria, y por tanto hay una mayor distancia entre los organismos que la conforman.  

```{r PriAcorasonCyanos, results = "asis",message=FALSE,echo=FALSE}
label(path = "chapter4/CORASON/CORASON.pdf", 
      caption = "Contextos de PriA en Actinobacteria y Archaea",
      scale=.7,
      label = "PriACORASON", 
      cap.size = "footnotesize",
      alt.cap="Contextos de PriA en Actinobacteria y Archaea",
      type = "figure")
``` 

En cuanto a PriA en Cyanobacteria la visualización de contextos producida por CORASON tomando como referencia el cluster de saxitoxin,  muestra que las enzimas biosintéticas de ese no están conservadas en otros organismos. Además en el lado izquierdo de la `r ref(label = "saxitoxin", type = "figure")` se muestra que la PriA del BGC saxitoxin no está ubicada en una rama de PriA divergente, al contrario está en la parte más conservada. Por estas razones es posible que PriA esté en la orilla del BGC de saxitosin y más bien no participe en la síntesis de este compuesto.

```{r PriAcorason, results = "asis",message=FALSE,echo=FALSE}
label(path = "chapter4/CORASON/saxitoxin.pdf", 
      caption = "HisA en saxitoxin, un cluster de Cyanobacteria ",
      scale=.7,
      label = "saxitoxin", 
      cap.size = "footnotesize",
      alt.cap="HisA en saxitoxin, un cluster de Cyanobacteria ",
      type = "figure")
```
## El monitoreo en cambios de aminoácidos en PriA para estudiar rutas evolutivas y reconstrucciones de la estructura tridimensional.  
En esta segunda sección concerniente a la familia PriA se busca información contenida en la secuencia de aminoácidos. En la primera parte se discute cómo en datos de evolución dirigida en el laboatorio no se encontró ninguna trayectoria en donde algún paso incrementara la actividad de PriA en sus dos sustratos nativos. En la segunda parte se muestra una reconstrucción de la estructura tridimensional de PriA basada en la covarianza de sus aminoácidos en secuencias del registro evolutivo.  
  
### Al transformar una subHisA en una PriA mediante mutaciones no se observó ninguna trayectoria creciente para ambos sustratos (darwiniana)  
En esta sección analizamos cómo cambia la capacidad catalítica de PriA sobre un sustrato mientras se varía la del otro. Para ello se utilizaron datos de mutantes de subHisA de _Corynebacterium diphteriae_. Estas mediciones de cinéticas enzimáticas fueron obtenidos del trabajo de tesis de Lianet Noda [@noda_tesis_2012]. A partir de la secuencia original que se mostró es una subHisA, se realizaron mutantes con el objetivo de alcanzar la promiscuidad, es decir de convertir la enzima subHisA en una PriA. Se comenzó con diferentes mutantes puntuales adicionando una mutación cada vez, hasta llegar a una con 11 mutaciones. En esta colección de mutantes varias ganaron la función de PRA isomerasa, a distintos niveles. La que alcanzó mayor actividad PRA isomerasa fue la $9.3$, una variante con nueve mutaciones. En estos datos quedaba pendiente la exploración de las rutas, es decir cómo es el camino desde una mutante sencilla hasta una múltiple ¿cuántas rutas son posibles? ¿Existe alguna tendencia en ciertos momentos de la ruta sobre el incremento/decremento de alguna  de las dos funciones?  

Asi pues se desarrolló un [script](https://github.com/nselem/perlas/tree/master/LiaTrayectory)  utilizando recursividad para reconstruir todas las rutas posibles. El total de rutas calculadas hasta la mutación 11 fue de 2928 caminos, las rutas posibles hasta la mutante 9.3 son 790. Estas rutas son mostradas en la `r ref(label = "PriARutas", type = "figure")`. 

```{r PriARutas, results = "asis",message=FALSE,echo=FALSE}
label(path = "conclusion/Solocirculos.png", 
      caption = "Rutas desde una subHisA hasta una variante con 9 mutaciones",
      scale=.6,
      label = "PriARutas", 
      cap.size = "footnotesize",
      alt.cap="Rutas desde una subHisA hasta una variante con 9 mutaciones. En cada círculo el primer dígito indica el número de mutaciones",
      type = "figure")
```
  
Al analizar los cambios sufridos en cada actividad en cada paso de cada ruta se descubrió que no existe en ellas una trayectoria no decreciente para ningún sustratos.  Como ejemplo, en la `r ref(label = "PriARutas", type = "figure")` se muestran las rutas donde cada mutante mantiene un nível mínimo de actividad de ProFAR isomerasa ($\frac{K_{cat}}{K_m} PriA_{ProFAR} \ge .004$). En azul sólido se ven los incrementos en PRA y en rojo sólido los incrementos en ProFAR. Las líneas punteadas indican que la actividad decreció en ese paso de la ruta. Entre una y cuatro mutaciones el azul sólido es predominante, es decir se incrementa la actividad para PRA, pero entre 4 y 5 mutaciones ningún paso incrementa la actividad de PRA y en cambio sí se incrementa la actividad para ProFAR, esta figura sugiere que al mejorar una actividad se compromete el mejoramiento de la otra. En este ejemplo, las mutaciones puntuales que llevan a una enzima monofuncional a adquirir promiscuidad no mantienen una tendencia no decreciente de principio a fin sobre ninguna ruta en ninguna de las dos reacciones isomerización de PRA e isomerización de ProFAR. Este tipo de trayectorias se conoce como no darwininana ya que siempre existe algún paso donde decrece alguna de las actividades.   

```{r PriARutasPRA, results = "asis",message=FALSE,echo=FALSE}
label(path = "chapter4/LianetFiguras/SolocirculosPRA_PRO_RUTAS_10_1_r002.png", 
      caption = "Positive increments on PRA",
      scale=.8,
      label = "PRARutas", 
      cap.size = "footnotesize",
      alt.cap="Rutas de evolución dirigida para ganar la función PRA. En la figura se muestra como la mayoría de los pasos que incrementan una función hacer decrecer la capacidad catalítica de la otra. ",
      type = "figure")
```

### Los residuos que covarían en el registro evolutivo de PriA permiten una reconstrucción aproximada de su estructura tridimensional  
El estudio de la evolución de PriA en la sección anterior nos proporcionó el aprendizaje de que para adquirir una actividad el camino no es estrictamente creciente. En cambio, suele haber pasos donde alguna de las dos actividades baja. En esta sección utilizaremos el registro evolutivo resultado de millones de años, tomaremos miles de homólogos de PriA para inferir la estructura tridimensional de una secuencia. Evcouplings es un método que considera las secuencias génicas existentes como experimentos exitosos de la naturaleza. Con esta información obtiene la covariación entre pares de aminoácidos de las secuencias existentes en el registro evolutivo. Los pares fuertemente relacionados se denominan acoplamientos, estos acoplamientos a menudo están cerca físicamente en la estructura terciaria de la proteína. Se ha demostrado que muchas proteínas contienen suficientes acoplamientos distribuidos ampliamente en toda la secuencia, de forma que con ellos es posible la reconstrucción de su estructura tridimensional [@marks_protein_2011]. En esta sección se aplicará EVcouplings para reconstruir la estructura tridimensional de PriA.  
  
Las diferencias a nivel estructural pueden amplificar la información proporcionada por variaciones a nivel de secuencia. Por este motivo se decidió implementar Evcouplings [@marks_protein_2011], para poder aplicarlo a la familia PriA. Este método es de difícil instalación ya que tiene muchas dependencias, por ello desarrollé un contenedor docker donde las dependencias y el software quedan instalados. Este desarrollo fue incluido por los desarrolladores originales como sugerencia de instalación.  
El contenedor docker implementa EVcouplings python framework [@hopf_evcouplings_2019] que comprende cinco etapas para estudiar el análisis de coevolución de residuos de una familia de proteínas. Estas etapas son i) Alineado, ii) análisis de acoplamiento, iii) plegamiento basado en acoplamientos iv) análisis de mutación y v) comparación con estructuras conocidas.

EVcouplings fue aplicado a PriA de Streptomyces coelicolor con identificador de Uniprot HIS4_STRCO. Las secuencias para las alineaciones se recuperaron automáticamente de Uniprot, otros parámetros se dejaron con la configuración inicial del archivo de configuración. Como resultado se modeló la estructura de PriA con los acoplamientos de sus aminoácidos. Una comparación con una estructura cristalográfica es mostrada en la `r ref(label = "CouplingsFoldingPriA", type = "figure")`

 La estructura reconstruida es parecida, pero para obtener mejor definición es posible que se deba refinar la selección de las secuencias del alineamiento, diferenciando entre secuencias conocidas de PriA, subHisA, PriB y subTrpF.  
```{r PriA CouplingFoldings, results = "asis",message=FALSE,echo=FALSE}
label(path = "chapter4/Couplings/PriACouplingFoldings.png", 
      caption = "Superposición de estructura de PriA generado por Folding con la estructura cristalográfica", 
      label="CouplingsFoldingPriA",
      cap.size = "footnotesize",
      alt.cap="Comparación de estructura de PriA de {Streptomyces} {coelicolor} generada por EVcouplings con la estructura cristalográfica",
      scale=".5",
      type = "figure")
```

Finalmente los aminoácidos utilizados en la evolución dirigida de la sección anterior fueron comparados con los provistos por EVCouplings como altamente partícipes en la covariación. Los 10 con más acoplamientos fueron 90L, 117V, 127V, 48W, 208I, 87D, 135T, 21V, 109E. Sólo el 21V es parte los aminoácidos mutados en el estudio previament descrito. En la `r ref("aminoacidos", type = "table")` se muestra en la primera columna los aminoácidos variados en el estudio de mutación dirigida en _Corynebacterium_, en la segunda columna el aminoácido correspondiente en la secuencia de _Streptomyces coelicolor_ y finalmente su correspondiente acoplamiento más significativo.     
<!-- cut -d',' -f1 HIS4_STRCO_1-200_CouplingScores_longrange.csv |grep -nw 227|head
$ 155 227
head -n155 HIS4_STRCO_1-200_CouplingScores_longrange.csv |tail -1
-->
 
Table: Árboles EvoMining de PriA en MicroReact \label{tab:aminoacidos}   
 
| _Corynebacterium_   | _Streptomyces_  | Acoplamiento más relevante  |   
|:-------------------:|:---------------:|:---------------------------:|  
|D20V	                |21V              |             173T            |  
|L48I	                |49L              |             76I             |  
|F50L	                |51L              |             70V             |  
|M66I	                |67I              |             80L             |  
|T80S	                |81S              |             102N            |    
|A97C	                |98C              |             107A            |  
|D127A	              |128G             |             164V            |    
|A129D	              |130D             |             168I            |  
|T139L	              |136L             |             151T            |  
|Y214L	              |211Y             |               -             |  
|E230A	              |227A             |            234E             |  

Una forma gráfica de ver esta tabla es la `r ref("couplings", type = "figure")`. En las líneas naranjas se muestra como el aminoácido 21D tiene un acoplamiento con el 173T, que está muy cerca del 175D que ha sido asociado con la actividad de isomerización de PRA, pero no de ProFAR.

```{r couplings, results = "asis",message=FALSE,echo=FALSE}
label(path = "chapter4/Couplings/HIS4_STRCO_1-200/align/couplings.pdf", 
      caption = "Visualización de los acoplamientos en la familia PriA", 
      label="couplings",
      cap.size = "footnotesize",
      alt.cap="Visualización de los acoplamientos en la familia PriA",
      scale=".5",
      type = "figure")
```
 
<!-- grep -c11| grep -nv D|sort|uniq -c |sort -n-->
Además se investigaron los aminoácidos catalíticos D130 [@due_bisubstrate_2011] y D175 reportados en _Mycobacterium tuberculosis_[@verduzco-castro_co-occurrence_2016] que corresponden a en _S coelicolor_ D11, D131 y D171. Se econtró que existe un conjunto de secuencias donde estos residuos no están presentes `r ref("Alineamiento", type = "figure")`. La mayoría de estassecuencias es fuera del phylum Actinobacteria, como PSeudomonas, Cyanobacteria, Enterobacteria, Proteobacteria y Chloroflexi. Sin embargo, interesantemente se encontraron 159 Corynebacterium, 49 Streptomyces y 2 Actinokineospora sin 131D, entre ellos el ya mencionado _Streptomyces CT 34_ y _Streptomyces rimosus_ . En Corynebacterium se encuentra localizada la familia subHisA y en Streptomyces la familia PriB, la variabilidad mostrada en estos géneros podría estar relacionada con la existencia de estas familias. A futuro, para obtener resultados exclusivos sobre la covariación de residuos en Actinobacteria, se debe proveer un alineamiento exclusivo de Actinobacteria.  

```{r Alineamiento, results = "asis",message=FALSE,echo=FALSE}
label(path = "chapter4/Couplings/HIS4_STRCO_1-200/align/alineamiento.pdf", 
      caption = "Miembros de PriA que poseen variantes los residuos catalíticos D11, D130", 
      label="Alineamiento",
      cap.size = "footnotesize",
      alt.cap="Miembros de PriA que poseen variantes los residuos catalíticos D11, D130",
      scale=".5",
      type = "figure")
```

Finalmente la predicción del efecto de una mutacion para cada posición de la secuencia para cada aminoacido podemos verlo en la siguiente `r ref("CouplingsMutationsPriA", type = "figure")`

```{r CouplingsMutationsPriA, results = "asis",message=FALSE,echo=FALSE}
label(path = "chapter4/Couplings/PriAMutations.pdf", 
      caption = "Tendencia de mutaciones observada en secuencias de PriA", 
      label="CouplingsMutationsPriA",
      cap.size = "footnotesize",
      alt.cap="",
      scale=".8",
      type = "figure")
```
 
## Afinidad de enzimas selectas por sustratos químicamente parecidos a PRA y PROFAR  
Además de los sustratos conocidos ProFAR y PRA en los que PriA es capaz de realizar una isomerización, es posible que PriA pueda ser promiscua en otros sustratos. De hecho como se vio en la sección de EvoMining de este capítulo, PriA parece participar en la síntesis del antibiótico pentostaina _ada_. Tomando este ejemplo como inspiración, se colectaron en la literatura sustratos químicamente parecidos a ProFAR y PRA `r ref("Eschema1", type = "figure")`, `r ref("Eschema2", type = "figure")`,`r ref("Eschema3", type = "figure")`,`r ref("Eschema4", type = "figure")`. Así pues, esta sección buscará mostrar sustratos parecidos a los nativos de PriA para posteriormente probar alguno en copias selectas de PriA provenientes de diversos organismos.  
  
Se seleccionaron veinte sustratos para realizar docking entre ellos y las estructuras de las secuencias de PriA S1, S2, ... S20 sustratos fueron recolectados de la literatura y las predicciones de la quimioinformática. S3 PRA y S7 PROFAR son sustratos nativos, S13-S16 son sustratos activados por la luz, S17 PRAP, S18 Compuesto V, se encontraron en la literatura, S6 GMP, S11 GTP y otros fueron sugeridos por chemioinformatics. Para tener una diea de la diversidad de estos sustratos, se realizó entre ellos, un cálculo de distancias de Tanimoto.

```{r Tanimoto, results = "asis",message=FALSE,echo=FALSE}
label(path = "chapter4/SubstratesClustering.png", 
      caption = "Clustering de sustratos de acuerdo a sus distancias de Tanimoto",
      scale=.4,
      label = "tanimoto", 
      cap.size = "footnotesize",
      alt.cap="Clustering de sustratos de acuerdo a sus distancias de Tanimoto",
      type = "figure")
```

\clearpage  

```{r Eschema1, results = "asis",message=FALSE,echo=FALSE,warning=FALSE}
label(path = "chapter4/SustratosQuimicos.pdf", 
      caption = "Substatos químicamente similares a los sustratos de PriA (parte 1)",
      label = "Eschema1", 
      cap.size = "footnotesize",
      alt.cap="Substatos químicamente similares a los sustratos de PriA (parte 1)",
      scale=".8",
      type = "figure")
```

```{r Eschema2, results = "asis",message=FALSE,echo=FALSE}
label(path = "chapter4/esquema_quimico-2-2.pdf", 
      caption = "Substatos químicamente similares a los sustratos de PriA (parte 2)",
      label = "Eschema2", 
      cap.size = "footnotesize",
      alt.cap="Substatos químicamente similares a los sustratos de PriA (parte 2)",
      scale=".8",
      type = "figure")
```

```{r Eschema3, results = "asis",message=FALSE,echo=FALSE}
label(path = "chapter4/esquema_quimico-3-3.pdf", 
      caption = "Substatos químicamente similares a los sustratos de PriA (parte 3)",
      label = "Eschema3", 
      cap.size = "footnotesize",
      alt.cap="Substatos químicamente similares a los sustratos de PriA (parte 3)",
      scale=".8",
      type = "figure")
```

```{r Eschema4, results = "asis",message=FALSE,echo=FALSE}
label(path = "chapter4/esquema_quimico-4-4.pdf", 
      caption = "Substatos químicamente similares a los sustratos de PriA (parte 4)",
      label = "Eschema4", 
      cap.size = "footnotesize",
      alt.cap="Substatos químicamente similares a los sustratos de PriA (parte 4)",
      scale=".8",
      type = "figure")
```

\clearpage  

### Selección de secuencias de PriA o familias relacionadas para docking con sustratos similares a lo nativos

Seleccioné 39 secuencias de la familia PriA para en colaboración con el grupo del Dr Carillo-Trip realizar el análisis bioinformático de acoplameinto del sustrato de la enzima de acoplamiento, entre ellas varios _Streptomyces_ dado que en ese género existen al menos dos familias, PriA y PriB. Estas secuencias seleccionadas de PriA / PriB están uniformemente distribuidas en un árbol de especies de _Streptomyces_ basado en la proteína RpoB. Estos Streptomyces tienen variedad en cuanto a la presencia / ausencia de TrpF. En esta sección se incluyeron otros homólogos de PriA Actinobacterial caracterizados químicamente, finalmente se agregaron secuencias de HisA de _Escherichia coli_, _Arthrobacter Aurescens_, _Salmonella enterica_ y _Acidimicrobium ferrooxidans_ y para TrpF _Jonesia denitrificans_ y _Streptomyces sp _ Mg1 como controles.

Cuando existían estructuras cristalográficas se utilizó esa estructura, de lo contrario, se generaron estructuras homólogas utilizando como plantilla la estructura de la enzima más cercana que contara estructura de cristalográfica. Los organismos que cuentan con estructura cristalográfica de alguna familia relacionada a PriA están descritos en la `r ref("EnzymePDB", type = "table")`. Entre ellos están ejemplos de la familia HisA de Enterobacteria como _Salmonella enterica_ (PDB:5A-) y _Thermotoga maritima_ (2W79, 1QO2). Los representantes de TrpF son las Actinobacterias _Jonesia denitrificans_ y _Streptomyces sp Mg1_. Entre las Actinobacterias caracterizadas con estructura cristalográfica de PriA están _Mycobacterium tuberculosis_ (Mtub PDB:2Y88,2Y89,2Y85,3ZS4), _Streptomyces coelicolor_ (Scoe PDB:2VEP,2X30,1VZW), _Streptomyces globisporus_, _Actynomyces urogenitalis_ (4X2R) y _Corynebacterium jeikeum_. De la familia subHisA se muestran _Corynebacterium efficiens_ y _Actinomyces urogenitalis_ (PDB:4X2R). Las estructuras cristalográficas disponibles de PriB provienen de _Streptomyces ipomoeae_, _Streptomyces sviceus_ (PDB:4U28,4TX9).  La estructura que representa a  subTrpF  es la de _Arthrobacter aurescens_ (PDB:4WD0) y finalmente, las estructuras de TrpF corresponden al las de los organismos _Jonesia denitrificans_ (PDB:4WUI) _Chlamidya thrachomatis_, _Streptomyces sp. Mg1_ y _Actinomyces odontolyticus_.

\clearpage  


```{r Enzymes_PDB_out, results = "asis"}
table <- read.csv("chapter4/EstructurasPDB", row.names = 1,sep="\t")
kable(table,  caption = "Estructuras cristalográficas disponibles de PriA y familias relacionadas \\label{tab:EnzymePDB}",caption.short = "Estructuras cristalográficas disponibles de PriA y familias relacionadas")%>%  kable_styling(latex_options="scale_down")
```

### El análisis de PriA a nivel estructural sugiere que GTP es el sustrato más afín  

Con las enzimas seleccionadas de PriA se realizaron simulaciones de docking. Se incluyeron también como controles enzimas TrpF provenientes de _Streptomyces Mg1, Jonesia denitrificans_. Los procedimientos pueden ser consultados en  [Docking Protocols](https://github.com/tripplab/Docking/wiki). Como resultado podemos ver `r ref("HeatplodPriAdocking", type = "figure")` que el GTP es el que tiene mayor afinidad.    

```{r sessionInfo,echo=FALSE, eval=FALSE,results='hide',message=FALSE,warning=FALSE}

#vignette(package="genstats")
#vignette("01_06_three-tables")

# phenoData:
tmp <- read.csv("chapter4/ProteinData", row.names = 1,header=TRUE,sep="\t")
pdata <- AnnotatedDataFrame(tmp)

# featureData:
tmp <- read.csv("chapter4/Substrate.data", row.names = 1,sep="\t")
fdata <- AnnotatedDataFrame(tmp)

# expression data:
tmp <- read.table("chapter4/EnsymeVsSubstrate.data",row.names = 1,header=TRUE,sep="\t")
m <- as.matrix(tmp)
#dim(m)
#class(m)
#colnames(m)
#rownames(m)
## Names should not start on numbers never
## create ExpressionSet object:
eset <- new("ExpressionSet", exprs = m, phenoData = pdata, featureData = fdata)
```
<!-- to change R colors to my wn perl heatplot
mrBayes PriAjulian.nxs on mazorca goes to PriAjulian.con.tre
PriAjulian.con.tre was open with figtree and saved as SVG
To get coordinates: `coordtree.pl PriAjulian.SVG`  
Heatplot color are from ggplot R
mydata.xls lo guardoen mydata.cvs
perl read_mydata.pl mydata.cvs >Heat.colors
manually edit Heat.colors by adding headers enzymas y substrates
perl heatFromRGB.pl HeatColor YPriAJulian
Hice el heatplot en SVG con el script   
-->
  
  <!--
  Observaciones Mauricio  
Figura/tabla de funcionalidad de familias  
Separar datos experimentales por funcion y poner  pie de tabla  
en la figura colorear por funcion, solo 3 grupos  

Poner Figura suplementaria PRA PROFAR presencia ausencia trpF


- falta el pie de figura
Substrate docking over enzymes from extended PriA families. Substrates 1-20  

- poner unidades en la escala  

- intenta aumentar el contraste de color entre el valor mínimo y máximo de la escala  
invertir colores 

- repite las etiquetas de los sutratos abajo del heatmap  
Pendiende  

JOHAN /MAURICIo
Poner que No es todo el univrso de sustratos sino solo el de KEGG

Hacer mejor curvas con los valores, en lugar del heatplot

Hacer docking con otras plantillas (2VEP vs 2X30)

Analisis cuantitativo de los datos.  

PACO
Tipo de seleccion en todo PriA  

-->
  <!---
  ```{r johan}
docking <- read.csv("chapter4/SmallHeat.data", header=TRUE, sep="\t")

for (i in 2:21)
{plot(density(docking[,i],na.rm=T)); rug(docking[,i]);browser()}
plot(cor(docking[-c(5,12,13,38,51),-1]))
## Leer sobre la incertidumbre del 2 y explicarla  
## Y leer el paper de Julian y el de mauricio sobre reportes de docking

```
--->
  
  
  
```{r load_data_docking,results='hide',echo=FALSE,message=FALSE,echo=FALSE,warning=FALSE}
docking <- read.csv("chapter4/SmallHeat.data", header=TRUE, sep="\t")
EnzymeOrder=factor(docking$Enzima,levels=unique(docking$Enzima))
docking.m <- melt(docking,id = "Enzima")
docking.m <- ddply(docking.m, .(variable), transform,rescale = rescale(value))
docking.m$Enzima <- factor(docking.m$Enzima, levels = rev(docking.m$Enzima[order(EnzymeOrder)]))

##on colors
colorHeatPlot<-ggplot(docking.m, aes(x=variable, y=Enzima)) + labs(x = "Substrates", y = "Enzymes",text = element_text(size=12))+ geom_raster(aes(fill=value))+theme_bw()+theme(plot.title = element_text(size = 14, face = "bold"), text = element_text(size = 12), axis.title = element_text(face="bold"), axis.text.x=element_text(angle = 90,size = 6))+ scale_fill_gradientn(colours = hm.palette(100),na.value = "gray")
ggsave("chapter4/colorHeatPlot.pdf", plot = colorHeatPlot,height = 36, width = 24)

gcolor <- ggplot_build(colorHeatPlot)
#gcolor$data[[1]]["fill"]
#gcolor$data[[1]]
write.xlsx(gcolor$data[[1]], "chapter4/mydataColor.xlsx")




```


```{r heatonPDF, eval=FALSE,results='hide',  echo=FALSE,message=FALSE,echo=FALSE,warning=FALSE}
ggplot(docking.m, aes(x=variable, y=Enzima)) + labs(x = "Substrates", y = "Enzymes",text = element_text(size=12))+ scale_fill_gradientn(colours = hm.palette(100),na.value = "gray")+theme_bw()+theme(plot.title = element_text(size = 14, face = "bold"), text = element_text(size = 12), axis.title = element_text(face="bold"), axis.text.x=element_text(angle = 90,size = 6))
```


```{r Figure_Heatplot, results = "asis", message=FALSE,echo=FALSE,warning=FALSE}
label(path = "chapter4/Figura1_4.pdf", 
      caption = "Heatplot del docking de enzimas relacionadas a PriA vs posibles substratos",
      label = "HeatplodPriAdocking",
      cap.size = "footnotesize",
      scale=".7",
      alt.cap="Heatplot del docking de enzimas relacionadas a PriA vs posibles substratos",
      type = "figure")
```

```{r PriADocking, results = "asis", results='hide', message=FALSE,echo=FALSE, eval="FALSE"}
label(path = "chapter4/PriAHeatPot.png", 
      caption = "Heat Plot PriA Streptomyces vs other subtrates",
      scale=.6,
      label = "PriADocking",
      cap.size = "footnotesize",
      alt.cap="",
      type = "figure")
```

### GTP es el sustrato por el que PriA muestra mayor afinidad  
```{r substrateBox}
## boxplot de los sustratos
ggplot(docking.m, aes(x=variable, y=value)) + labs(x = "Substrates", y = "Affinity",text = element_text(size=12)) + geom_boxplot()+theme_bw()+theme(plot.title = element_text(size = 14, face = "bold"), text = element_text(size = 12), axis.title = element_text(face="bold"), axis.text.x=element_text(angle = 90,size = 6), legend.position = "bottom")

```

\clearpage  

### Dinámica molecular vs datos experimentales  

En las tablas  `r ref("PriAPRA", type = "table")` , `r ref("PriAProFAR", type = "table")` se muestra a detalle la comparación entre las dinámicas moleculares de PriA respecto a PRA y ProFAR. Estos datos sugirieron que GTp es el sustrato con mayor afinidad y por ello en la última sección se avanzó en la realización de cinéticas enzimáticas con GTP.

Table: Actividad de PriA en S3 PRA \label{tab:PriAPRA}     

$$ 
\resizebox{\columnwidth}{!}{%
\begin{tabular}{ l c r l l l l l}
\hline \\ [-1.5ex]
organism  &Family & $K_M    $     & $k_{cat}$        & $\frac{k_{cat}}{K_M}$ &Pre MD & Pos MD & Reference  \\ [1ex]
\hline \\ [-1.5ex]
Afer	    &HisA   & $1.1\pm0.2$   &$	0.05\pm0.001	$& 0.045	              &-10.1	&-12.3   	 &Noda-García L et al 2015\\ [1ex]
Ecoli	    &HisA   &$	1.6	        $&$ 	  	4.9       $&3.1                   &-9.9   &-16	     &Henn-Sax et al. (2002)\\ [1ex]
Sent	    &HisA   &$	17.0 \pm0.1 $&$	7.8 \pm 2.4	  $&$4.5 × 10^5          $&-10.3  &-20.1     &Söderholm A et al (2015)\\ [1ex]
Aaur	    &PriB   &$	2.1 \pm 0.5 $& $	1.8 \pm 0.2 	$&0.9                   &-7.4   &   		   &verduzco-castro 2016\\ [1ex]
Sipo	    &PriB   &$	3.8\pm0.2	  $&$0.82\pm0.02	    $&0.21	                &-8.2	  &-14.7	   &verduzco-castro 2016\\ [1ex]
SspC	    &PriB   &$	11.4\pm3.4	$&$2.53\pm0.74	    $&0.22                  &	-8.5	&-12.7	   &verduzco-castro 2016\\ [1ex]
SMg1	    &PriB   &$	13.2\pm3.4	$&$0.92\pm0.19	    $&0.069	                &-8	    &-15.2     &verduzco-castro 2016\\ [1ex]
Ssvi	    &PriB   &$	3.9\pm0.89	$&$0.69\pm0.04	    $&0.18	                &-8.2	  &-16.7     &verduzco-castro 2016\\ [1ex]
Scoe	    &PriA   &$	3.6\pm0.7	  $&$ 1.3\pm0.2	    $  &0.4	                  &-8.4	  &-15	     &Noda-García et al (2010)\\ [1ex]
Sglob	    &PriA   & $4.2\pm0.8	 $ & $0.74\pm0.03	 $   &0.18	                &-9.2	  &-16.7	   &verduzco-castro\\ [1ex]
Mtub 2Y85	&priA   &$	19	0.23	  $&$0.012	-9.7		  $&                      &       &          &Due et al 2011\\ [1ex]
Mtub 3ZS4	&priA   &$	?			      $&$-9.9		        $&                      &       &          &Due et al 2011 (To be published)\\ [1ex]
Auro	    &priA   &$	4.0 \pm 0.9	$&$0.2 \pm 0.03	  $&0.04	                &-9.2		&          &Vazquez-Juarez (2016)\\ [1ex]
Cjei	    &PriA   &$	2.3 \pm 0.2	$&$0.9 \pm 0.08	  $&0.39	                &-8.5		&          &Noda-García et al (2013)\\ [1ex]
Cdip	    &subHisA&$	4.4 \pm 0.5	$&$2.6 \pm 0.3	    $&0.59	                &-9.2		&          &Noda-García et al (2013)\\ [1ex]
SMg1 TrpF	&TrpF3  &	-	             &-	               &-	                    &-6.9	  &-9.6	     &verduzco-castro 2016\\ [1ex]
Jden	    &TrpF3  &	-	             &-	               &-	       -7.2	        &-9.4	  &$16.8\pm3.3$&	Verduzco-Castro E et al  2016\\ [1ex]
Acar      &SubHisA&	0.02					 &                 &	                    &       &          &			\\ [1ex]
Aodo	    &SubTrpF&		-	           &-	               &-                     &       &          &\\ [1ex]
\hline
\end{tabular}}
\label{tab:PriAPRA}  
%}
$$ 
  
\clearpage  
La siguiente tabla es análoga a la anterior pero con el sustrato ProFAR  
  
Table: Actividad de PriA en S7 ProFAR \label{tab:PriAProFAR}      

$$ 
\resizebox{\columnwidth}{!}{%
\centering 
\begin{tabular}{ l c r l l l l l}
\hline \\ [-1.5ex]
organism  &Family  &  $K_M$ & $k_{cat}$& $\frac{k{cat}}{K_M}$ &Pre MD &Pos MD &Reference  \\ [1ex]
\hline \\ [-1.5ex]
Afer      &HisA    &-            &-                &-          &-9.2    &-9        &Noda-García L et al. (2015)   \\ [1ex]
Ecoli     &HisA    &-            &-                &-          &-9      &-11.1     &Henn-Sax et al. (2002)\\ [1ex]
Sent      &HisA    &-            & -               &-          &-9.6    &-10.2     &Söderholm A et al (2015)\\ [1ex]
Aaur      &PriB    &$26.3\pm6.3$ & $0.37\pm 0.09$  & 0.014     &-7.1    &-         &verduzco-castro 2016\\ [1ex]
Sipo      &PriB    &$60.8\pm1.1$ &$8.25\pm0.4 $    &0.14       &-8      &-8.5      &verduzco-castro 2016 \\ [1ex]
SspC      &PriB    &$149.9\pm29$ &$1.4\pm0.12 $    &0.009      &-8.5    &-10.8     &verduzco-castro 2016\\ [1ex]
SMg1      &PriB    &$129.6\pm34$ &$0.29\pm0.04$    &0.0022     &-7.5    &-11       &verduzco-castro 2016\\ [1ex]
Ssvi      &PriB    &$24.5\pm4.0$ &$1.6\pm0.29 $    &0.067      &-8      &-9.7      &verduzco-castro 2016 \\ [1ex]
Scoe      &PriA    &$5.0\pm0.08$ &$3.4\pm0.09  $   &0.7        &-8      &-9.4      &Noda-García et al (2010)   \\ [1ex]
Sglob     &PriA    &$11\pm1.0$  &$3.8\pm0.2  $     &0.34       &-8.7    &-9.4      &verduzco-castro 2016  \\ [1ex]
Mtub2Y85  &priA    &21         &3.6         &0.17       &-8.6    &          &Due et al 2011                        \\ [1ex] 
Mtub3ZS4  &priA    &           &            &           &-9.3    &          &Due et al 2011 (To be published)      \\ [1ex] 
Auro      &priA    &$23 \pm 6.5 $  &$0.5\pm0.05 $&0.02       &-9.3    &          &Vazquez-Juarez (2016)                 \\ [1ex] 
Cjei      &PriA    &$5.1 \pm1.0$  &$1.6 \pm 0.16 $&0.31       &-9      &          &Noda-García et al (2013)              \\ [1ex]
Cdip      &subHisA &-          &-           &-          &-8.8    &          &Noda-García et al (2013)              \\ [1ex]
SMg1 TrpF &TrpF3   &$8.4\pm1.7$    &$10.5\pm2.4$    &1.25       &-7.6    &-9        &verduzco-castro     \\ [1ex] 
Jden      &TrpF3   &$16.8\pm3.3$   &$27\pm1.6$      &1.6        &-7.6    &-7.7      &verduzco-castro     \\ [1ex] 
Acar      &SubHisA &Na         &Na          &0.02       &Na      &Na        &Na                                    \\ [1ex] 
Aodo      &SubTrpF &-          &-           &-          &-       &Na        &Na                                    \\ [1ex]
\hline
\end{tabular}}
\label{tab:PriAProFAR}    
%}  
$$


```{r docking_table_out, results = "asis", message=FALSE,echo=FALSE,warning=FALSE}
docking <- read.csv("chapter4/SmallHeat.data", header=TRUE, sep="\t")
kable(docking,  
      caption = "Enzymes docking \\label{tab:docking}",
      caption.short = "Enzymes docking ") %>%  kable_styling(latex_options="scale_down")
```
<!--
  \caption[Table caption text]{Table taken from \cite[p.10]{verduzco-castro_co-occurrence_2016} }

\label{table:name}

-->
Con actividad de FolE i.e activa para el compuesto V										Adams et al (2014)

\clearpage  



## PriA en cinéticas enzimáticas no tradicionales.

Además de la exploración genómica de PriA se realizaron caracterizaciones experimentales. No se tuvo el tiempo ni la experiencia para tener réplicas de los resultados descritos a continuación, sin embargo pueden ser un buen comienzo para futuros estudiantes que deseen retomarlos. Todos los protocolos fueron cuidadosamente descritos y se encuentran en los anexos. Este capítulo se enfoca en el montaje de dos experimentos. _i)_ Cinéticas de PriA en GTP . _ii)_ Medición simultánea de la actividad de PriA sobre ProFAR y PRA.  

Lo primero que se realizó fue la sobre expresión heteróloga de PriA y su respectiva purificación para poder realizar _in vitro_ cinéticas enzimáticas. Las enzimas fueron clonadas en cepas de _E. coli_ V68 se indujo sobre expresión y se purifico la proteína. Se corroboró el éxito de esta actividad mediante un gel de proteína en la que puede verse expresión en la barra correspondiente al tamaño de PriA `r ref("gel", type = "figure")`.  

```{r gel, results = "asis",message=FALSE,echo=FALSE}
label(path = "chapter4/Geles/PriAAbril30.png", 
      caption = "gel",
      scale=.6,
      label = "gel",cap.size = "footnotesize",
      alt.cap="Gel de proteína donde se muestra la banda correspondiente a PriA después de ser sobre-expresada y purificada",
       type = "figure")
``` 

Con la proteína purificada y almacenada a -80° en esferas de proteína selladas con nitrógeno líquido como se describe en el anexo de los procedimientos se procedió a realizar cinéticas enzimáticas.  

### PriA puede tener actividad en GTP  
La actividad fue medida fluorometricamente en placas de 96 (Nuc 96-Well Optical Botto Plates) en un lector de placas TECAN infinite M1000 (con exitación a 286 nm y emisión a 386 nm). Ensayos preliminares de actividad se realizaron en una PriA activa respecto a los otros substratos y proveniente de _Streptomyces coelicolor_ y en la mutante inactiva D11A. 

```{r mutControl, results = "asis",message=FALSE,echo=FALSE}
label(path = "chapter4/MutantControl.png", 
      caption = "Scoe and non functional Scoe PriA acting on dGTP",
      scale=.8,
      label = "PriARutas1", 
      cap.size = "footnotesize",
      alt.cap="",
      type = "figure")
```


```{r GTPCinetica, results = "asis",message=FALSE,echo=FALSE}
label(path = "chapter4/GTPCinetica.pdf", 
      caption = "Scoe and non functional Scoe PriA acting on dGTP",
      scale=.6,
      label = "PriARutas2", 
      cap.size = "footnotesize",
      alt.cap="",
      type = "figure")
```


\clearpage  


```{r activity ,eval=FALSE,message=FALSE,echo=FALSE,warning=FALSE}
#library(reshape)
#library(ggplot2)

GTP <- read.table("chapter4/GTP.activity", header=TRUE, sep="\t")
dGTP <- read.table("chapter4/dGTP.activity", header=TRUE, sep="\t")
GTP.m <- melt(GTP,id="Time")
  #plot(GTP.m$Time, GTP.m$value, col=GTP.m$variable, pch=19)
plot.new()
legend("center", legend = unique(GTP.m$variable), col = unique(GTP.m$variable), pch=19)
ggplot(GTP.m, aes(Time, value,colour=variable))+ geom_point()+ facet_wrap(~ variable)+ geom_smooth()+theme_bw()+theme(plot.title = element_text(size = 8, face = "bold"), text = element_text(size = 12), axis.title = element_text(face="bold"), axis.text.y=element_text(angle = 30,size = 1), legend.position = "bottom")+ scale_size_area()

ggsave(file="chapter4/GTPCinetica.pdf", plot=GTPCinetica, width=30, height=8)


```



Entre las enzimas donde se aprecia actividad está _Thermomonospora curvata_  que es una Actinobacteria termofílica de la familia _Thermomonosporaceae_ y que puede ser encontrada encompostas ya que participa en la degradación de celulosa [@chertkov_complete_2011]. La trpF de _Jonesia denitrificans_ no mostró actividad.Esta bacteria está clasificada como un organismo patogénico para animales, su genoma fue originalmente aislado de sangre [@pukall_complete_2009].  

\clearpage 



### Cinéticas simultáneas para PRA y ProFAR  

```{r simultáneas, child = 'chapter4/TrpF_PriA_joint_kinetics.Rmd'}
```



```{r endsession}
#sessionInfo()

```
