---
header-includes:
- \usepackage{graphicx,latexsym}
- \usepackage{amssymb,amsthm,amsmath}
- \usepackage{longtable,booktabs,setspace}
output: pdf_document
---
```{r include_packages_2, include = FALSE}
# This chunk ensures that the reedtemplates package is
# installed and loaded. This reedtemplates package includes
# the template files for the thesis and also two functions
# used for labeling and referencing
if(!require(devtools))
  install.packages("devtools", repos = "http://cran.rstudio.com")
if(!require(plyr))
    install.packages("plyr", repos = "http://cran.rstudio.com") ## this shoul always go before dplyr
if(!require(dplyr))
    install.packages("dplyr", repos = "http://cran.rstudio.com")
if(!require(ggplot2))
    install.packages("ggplot2", repos = "http://cran.rstudio.com")
if(!require(reedtemplates)){
  library(devtools)
  devtools::install_github("ismayc/reedtemplates")
  }
library(reedtemplates)
```


<!-- The {.unnumbered} option here means that the introduction will be "Chapter 0." -->


# Introducción   {.unnumbered}
Las enzimas catalizan reacciones químicas transformando sustratos en productos. Durante el siglo XX, las enzimas fueron percibidas como catalizadores altamente específicos, sin embargo, esta percepción cambió con el descubrimiento de que pueden participar en varias reacciones [@jensen_enzyme_1976]. Esta capacidad de catalizar varias funciones químicas se conoce como promiscuidad enzimática. Por ejemplo se ha calculado que _Escherichia coli_ contiene al menos 404 enzimas promiscuas [@nam_network_2012]. Otro estudio a mostrado que en mutantes sencillas de 104 genes esenciales de _E. coli_ en el 20% de la auxotrofía puede ser rescatada debido a la actividad promiscua de otra enzima[@patrick_multicopy_2007]. La relevancia de la promiscuidad radica tanto en su papel como mecanismo de evolución de la función enzimática [@jensen_enzyme_1976,@pandya_enzyme_2014,@khersonsky_enzyme_2010], así como en la necesidad de su detección para la corrección de modelos de flujo metabólico y la determinación de efectos secundarios en drogas farmacológicas. A pesar de su frecuencia e importancia aún se está en el proceso de entender las causas y las características observables de la promiscuidad enzimática.
  
Para estudiar la promiscuidad es necesario contar con una definición, algunos autores emplean el término promiscuidad para describir actividades enzimáticas distintas a la función principal conocida [@khersonsky_enzyme_2010]. Otros lo ven como una actividad secundaria fortuita [@copley_enzymes_2003] que pudo aparecer de forma accidental o inducida artificialmente [@hult_enzyme_2007]. Otros más, cuando una enzima puede operar sobre un amplio rango de sustratos, prefieren llamarla multiespecífica [@khersonsky_enzyme_2010]. A la acción de realizar distintas funciones catalíticas, ya sea al catalizar varias reacciones químicas o bien una misma reacción en sustratos diferentes se le conoce como promiscuidad enzimática [@obrien_catalytic_1999]. Existen varios tipos de promiscuidad enzimática.    
  
-Por sustrato cuando la reacción es la misma pero se lleva a cabo en distintos sustratos. Como ejemplo tenemos a la familia PriA, una isomerasa de Actinobacteria que actúa abriendo anillos de 5 carbonos en dos sustratos ProFAR y PRA [@baronagomez_occurrence_2003]. Otro ejemplo es la familia de las betalactamasas [@risso_phenotypic_2014].  

-Catalítica cuando la enzima utiliza diferentes mecanismos de reacción y/o residuos catalíticos, e.g. la quimotripsina puede catalizar reacciones de amidasa y fosfotriesterasa en un mismo sitio activo. [@obrien_catalytic_1999]  

-Por condiciones del entorno, cuando la enzima cambia su conformación dependiendo de las condiciones químicas y físicas presentes como pH, temperatura, solventes orgánicos y salinidad e.g. algunas lipasas pueden actuar como sintetizadoras de esteres en lugar de hidrolasas en presencia de solventes orgánicos [@hult_enzyme_2007, @kumari_preparation_2007].  
  
La promiscuidad por sustrato es importante en términos evolutivos, por ejemplo la _enzyme commission number_ (EC) separa las enzimas en clases, donde a cada enzima se asignan 4 dígitos, los tres primeros corresponden a la reacción y el último al sustrato; el mayor numero de sustratos (4306 clases) que de reacciones químicas (234 en el tercer nivel) sugiere que la mayor variación evolutiva se da a nivel de sustrato y no de reacción [@li_computational_2004]. Otra evidencia de la importancia de la multiespecificidad por sustrato está en el descubrimiento de las superfamilias, enzimas mecanística y estructuralmente relacionadas que divergen en su afinidad por sustrato [@glasner_evolution_2006, @baier_evolution_2016]  
  
Si bien existen familias de enzimas con alta especificidad por sustrato, otras familias como el citocromo P450 [@bloom_neutral_2007, @nath_quantitative_2008] y las beta lactamasas [@zou_evolution_2015] son promiscuas. Es posible que la visión previa de alta especificidad se deba a que las primeras rutas metabólicas estudiadas pertenecen al metabolismo central, donde la especificidad puede haber sido favorecida por presiones de selección [@firn_darwinian_2009]. En contraste en el metabolismo especializado o secundario, es decir aquel que no es esencial para la gran mayoría de procariontes, sino que funciona para producir metabolitos especializados que facilitan la adaptación del organismo a ciertos ambientes parece que la promiscuidad está presente [@weng_promiscuity_specialized_pathways_2012]. Se favorece especialmente la capacidad de producir varios metabolitos, es decir la promiscuidad de producto, ya sea debida a la promiscuidad de sustrato de una enzima o bien a las diferencias en el contenido génico del cluster de genes al que pertenece dicha enzima de metabolismo especializado. Al ampliar las enzimas estudiadas, esta visión previa de alta especificidad ha cambiado dando paso al conocimiento de más enzimas con funcionalidad [@jia_multifunctional_2013], sin que por ello se afecte la eficiencia catalítica por la función primaria [@aharoni_evolvability_2005]. En 1976 el interés por la promiscuidad comenzó por su influencia en la evolución de la función enzimática[@jensen_enzyme_1976, @pandya_enzyme_2014], las aproximaciones variaron desde la aparición de la síntesis funcional [@dean_mechanistic_2007], cuando la disponibilidad de genomas permitió la combinación de análisis filogenéticos con técnicas de biología molecular, bioquímica y biofísica. En 2003 la biofísica de las proteínas entra en escena al postularse que la diversidad conformacional durante la dinámica molecular debe incidir en la aceptación de distintos sustratos. Recientemente se ha investigado su papel en efectos secundarios en drogas farmacológicas  [@nobeli_protein_2009,@hopkins_drug_2009,@nath_quantifying_2010,@von_eichborn_promiscuous_2011, @zhang_multidimensional_2012, @zou_evolution_2015]. Entre 2005 y 2010 se avanza del estudio de una sola familia enzimática hacia el interés por propiedades globales, por ejemplo dado un genoma se investiga la distribución de familias promiscuas en subsistemas metabólicos[@nam_network_2012]. En estos años, surge el desarrollo de índices que reflejan las características bioquímicas de enzimas promiscuas [@nath_quantifying_2010]. En 2010, comienzan los intentos por desarrollar un método computacional de predicción de promiscuidad [@carbonell_molecular_2010]. Desde 2012 a la fecha, a la par que las aproximaciones bioinformáticas se multiplican[@nagao_prediction_2014,@cheng_global_2012], se desarrollan investigaciones de aspectos biofísicos[@noda-garcia_evolution_2013,@zou_evolution_2015], bioquímicos[@verdel-aranda_molecular_2015,@plach_long-term_2016] y evolutivos[@copley_evolutionary_2015,@espinosa-cantu_gene_2015] de enzimas promiscuas reafirmando que todos estos aspectos están relacionados al fenómeno. En las siguientes secciones se describirán trabajos importantes sobre la relación que guarda la promiscuidad con expansiones genómicas y flexibilidad molecular. Además se hablará sobre análisis bioquímicos y metabólicos para la descripción del fenómeno.
  
### Función biológica de la promiscuidad enzimática  
  
¿Por qué existe la promiscuidad enzimática? Se tiene evidencia de dos papeles biológicos: el primero proporcionar robustez a la red metabólica de un organismo mediante redundancia de reacciones de otras enzimas[@patrick_multicopy_2007]; el segundo permitir plasticidad evolutiva, es decir materia prima para la adaptación a variaciones ambientales [@aharoni_evolvability_2005,@sanchez-ruiz_promiscuity_2012, @martinez-nunez_lifestyle_2015] mediante la adquisición de nuevas funciones químicas. Respecto a la robustez, se probó que sobre expresar enzimas promiscuas puede rescatar pérdidas génicas [@patrick_multicopy_2007]. De 104 knockout sencillos de genes esenciales para  $E. coli$ K-12, 20% de las auxotrofias pudieron ser suprimidas por la sobre expresión de plásmidos que contenían enzimas promiscuas. Otro ejemplo que aporta a la robustez es PriA, `r ref(label = "priAFigure", type = "figure")` enzima de la ruta de histidina que realiza en la ruta del triptofano la reacción E.C. 5.3.1.24 [@baronagomez_occurrence_2003]. En cuanto a la plasticidad se propone que para que la promiscuidad pueda dar origen a la aparición de nuevas funciones la actividad promiscua debe proveer una ventaja fisiológica inmediata para poder ser seleccionada positivamente, además una vez que una función promiscua se vuelva relevante se debe poder mejorar mediante pocas mutaciones derivando en el intercambio entre la actividad promiscua y la principal[@khersonsky_enzyme_2010].  

Aun cuando el producto de la promiscuidad genera metabolitos que no se integran al metabolismo central de la célula, su efecto es positivo ya que estos metabolitos podrían colaborar a la adaptación al entorno participando por ejemplo en una relación de simbiosis o de competencia con otros organismos. Este tipo de metabolitos, por lo general, no son dañinos [@notebaart_network-level_2014, @linster_metabolite_2013, @khanal_differential_2015] y pueden servir como bloques de construcción para vías metabólicas nuevas [@ma_unconventional_2013, @adams_promiscuous_2014, @soskine_mutational_2010]. La respuesta inmediata de adaptación de un organismo podría ser una consecuencia de su grado de promiscuidad.    



### PriA como ejemplo de la dinámica evolutiva entre la especialización y la promiscuidad de una familia de enzimas.  

```{r priAFigure, results = "asis",message=FALSE,echo=FALSE}
label(path = "PriA.pdf", 
      caption = "PriA isomeriza los sustratos PRA y ProFAR ",
      scale=.6,
      label = "priAFigure", 
      cap.size = "footnotesize",
      alt.cap="PriA cataliza la isomerización  de los sustratos nativos ProFAR y PRA. Convertir ProFAR es un paso de la síntesis de histidina catalizado por {hisA} en otros linajes bacterianos. Análogamente la isomerización de PRA es catalizada por {trpF} en otros linajes. En Actinobacteria PriA se ha subdidvidido en subfamilias. Entre ellas subHisA, que se ha subfunciónalizado a la función HisA, subTrpF que se ha subfunciónalizado a la función TrpF y finalmente PriB, que aún retiene la función TrpF pero con baja actividad catalítica.  ",
      type = "figure")
```

Los operones _his_ y _trp_ de histidina [@fondi_evolution_2009] y triptofano [@merino_evolution_2008] respectivamente, participantes del metabolismo de amino ácidos, están ampliamente distribuidos en los organismos bacterianos. En Actinobacteria la familia promiscua PriA participa simultáneamente en ambas rutas biosintéticas `r ref(label = "priAFigure", type = "figure")` desarrollando el equivalente a la función TrpF en la ruta de histidina y a la función TrpF en la ruta de triptofano. Como HisA isomeriza el sustrato ProFAR y como PRA isomeriza el sustrato PRA. Para su estudio se han generado datos bioquímicos `r ref("cineticos", type = "table")`, genómicos y estructurales. En bacterias gram negativas están presentes los operones _his_ y _trp_ y en lugar de PriA existen dos familias HisA y TrpF. PriA es homóloga de HisA y adquirió la función de TrpF en Actinobacteria coincidentemente con que en este phylum _trpF_ está ausente de la mayoría de sus miembros. PriA se ha diversificado un conjunto de subfamilias en Actinobacteria, por ejemplo en _Streptomyces_, existe la subfamilia PriB disminuye su actividad de TrpF debido a la presencia de una copia de _trpF_ en alguna parte del genoma [@verduzco-castro_co-occurrence_2016]. En otras Actinobacterias _trpF_ se pierde totalmente por ello PriA la familia homóloga de HisA, se vuelve promiscua [@baronagomez_occurrence_2003] realizando tanto la función química correspondiente a HisA como la de TrpF. Finalmente en la familia subHisA se pierde la función TrpF debido posiblemente a la ganancia del operón _trp_ completo [@noda-garcia_evolution_2013] y en la familia subtrpF  se conserva solo a la función TrpF debido a la pérdida del operón _his_ [@juarez-vazquez_evolution_2017]. Existen al menos 43 familias de Actinobacteria sin explorar respecto a la funcionalidad de PriA. En la `r ref("cineticos", type = "table")` se muestran la constantes catalíticas de PriA estimadas en diferentes organismos para estos dos sustratos.  

 
\clearpage    

\begin{landscape}  
Table: Capacidad catalítica respecto a PRA y ProFAR de miembros de la familia PriA \label{tab:cineticos} 
$$
\resizebox{\columnwidth}{!}{%
\begin{tabular}{ l c r c c c c c c c l}
\hline \\ [-1.5ex]
Fuente  &Familia & HisA $in\hspace{.1cm}vivo$ &TrpF $in\hspace{.1cm}vivo$ & $K{cat}^{ProFAR}[M^{-1}s^{-1}]$ & $Km^{ProFAR}[\mu M]$& $\frac{K{cat}}{Km} ProFAR$ & $K{cat}^{PRA}[M^{-1}s^{-1}]$ & $Km^{PRA}[\mu M]$  &  $\frac{Kcat}{Km} PRA $  &Referencia  \\ [1ex]
\hline \\ [-1.5ex]  
\textit{Escherichia} \textit{coli}	       & HisA &- &- & 1.6 & 4.9	& 3.1 & -   & -   &	0   & Henn-Sax 2002 \\ [1ex]  
\textit{Escherichia}  \textit{coli}        &TrpF  &- &- &-    &-    &0    & 12.2& 34.5& 2.82& Sterner 1996 \\ [1ex]    
\textit{Mycobacterium} \textit{tuberculosis} &PriA&-&-&19&0.23&12&21&3.6&0.17& Due 2011\\ [1ex]    
\textit{Mycobacterium}  \textit{smegmatis} &PriA&*&*& 2.6 ± 0.5 & 0.85 $ \pm $ 0.04 &0.33& 7.9 $ \pm $  2.4& 3.1 $ \pm $0.43  &0.39& Verduzco-Castro 2016 \\ [1ex]   
\textit{Streptomyces} \textit{globisporus}  &PriA&*&*& 4.2 ± 0.8& 0.74 ± 0.03 &0.18& 11 ± 1.0 & 3.8 ± 0.2 &0.34& Verduzco-Castro 2016\\ [1ex]  
\textit{Streptomyces} \textit{coelicolor} &PriA&-&-& 3.6 ± 0.7 & 1.3 ± 0.2 &0.4& 5.0 ± 0.08 & 3.4 ± 0.09 &0.7& Noda-Garcia 2010\\ [1ex]   
\textit{Streptomyces} \textit{ipomoeae}  &PriB&*&*& 3.8 ± 0.2 & 0.82 ± 0.02 &0.21& 60.8 ± 1.1&  8.25 ± 0.4&0.14& Verduzco-Castro 2016\\ [1ex]   
\textit{Streptomyces} sp. Mg1  &PriB&*&*& 13.2 ± 3.4 &0.92 ± 0.19 &69&129.6 ± 34 &0.29 ± 0.04&0.0022&Verduzco-Castro 2016\\ [1ex]  
\textit{Streptomyces} sp. C&PriB&*&*&11.4 ± 3.4 &2.53 ± 0.74 &0.22&149. 9 ± 29& 1.4 ± 0.12 &9&Verduzco-Castro 2016\\ [1ex]    
\textit{Streptomyces} \textit{sviceus} &PriB&*&*&3.9 ± 0.89 &0.69 ± 0.04 &0.18&24.5 ± 4.0& 1.6 ± 0.29 &67&VVerduzco-Castro 2016\\ [1ex]   
\textit{Corynebacterium} \textit{diphteriae} &subHisA&-&-&4.4 ± 0.5&2.6 ± 0.3&0.59&&&0& Noda-Garcia 2013\\ [1ex]    
\textit{Corynebacterium} \textit{jeikeium} &PriA&-&-&2.3 ± 0.2&0.9 ± 0.08&0.39&5.1 ± 1.0&1.6 ± 0.16&0.31& Noda-Garcia 2013\\ [1ex]    
\textit{Corynebacterium} \textit{striatum} &subHisA&-&-&6.9 ± 0.7&2.1 ± 0.5&0.3&&&0& Noda-Garcia 2013 \\ [1ex]    
\textit{Corynebacterium} \textit{diphteriae}  L48I-F50L-T80S&subHisA&&&4.5 ± 1.5&0.6 ± 0.08&0.13&133 ± 10&0.05 ± 0.01&0.0004&NNoda-Garcia 2013\\ [1ex]    
\textit{Actinomyces} \textit{urogenitalis} DSM 15434&PriB&*&*&2.1 ± 0.5 &1.8 ± 0.2 &0.9&26.3 ± 6.3& 0.37 ± 0.09 &14&Verduzco-Castro 2016\\ [1ex]   
\textit{Actinomyces} \textit{odontolyticus}  ATCC 17982&subTrpF&&*&-&-&0&&&0.02&Juarez-Vazquez 2017\\ [1ex]    
\textit{Actinomyces} \textit{oris} K20 BABV01&PriA&&&&&0.02&&&0.01&Juarez-Vazquez 2017\\ [1ex]    
\textit{Actinomyces} sp. oral taxon 171 str. F0337&PriA&&&&&0.01&&&4&Juarez-Vazquez 2017\\ [1ex]    
\textit{Actinomyces} sp. oral taxon 848 str. F0332&subTrpF&&*&-&-&0&&&0.0001&Juarez-Vazquez 2017\\ [1ex]    
\textit{Actinomyces} \textit{urogenitalis} DSM 15434&PriA&&&&&0.01&&&0.02&Juarez-Vazquez 2017\\ [1ex]    
\textit{Bifidobacterium} \textit{adolescentis} L2-32&PriA&*&*&&&0.2&&&0.1&Juarez-Vazquez 2017\\ [1ex]    
\textit{Bifidobacterium} \textit{gallicum} DSM 20093 &PriA&*&*&&&0.1&&&0.04&Juarez-Vazquez 2017\\ [1ex]    
\textit{Bifidobacterium} \textit{longum} ATCC 15697&PriA&*&*&&&0.1&&&0.3&Juarez-Vazquez 2017\\ [1ex]    
Camera CAM1&Metagenoma&&&1.7 ± 0.1&0.3 ± 0.03&0.2&40 ± 7&3.5 ± 0.04&0.09&Noda-Garcia 2015\\ [1ex]    
CAM1 A81G&Metagenoma&&&1.7 ± 0.2&0.1 ± 0.01&0.06&32.2 ± 1.7&1.9 ± 0.1&0.06&Noda-Garcia 2015\\ [1ex]    
CAM1 A81S&Metagenoma&&&4.0 ± 0.9&0.2 ± 0.03&0.04&23.5 ± 6.5&0.5 ± 0.1&0.02&Noda-Garcia 2015\\ [1ex]    
CAM2&Metagenoma&&&n.d.&n.d.&0&n.d.&n.d.&0&Noda-Garcia 2015\\ [1ex]    
PriA Ancestral&Ancestral&&&9.4±1.6&0.3±0.009&0.03&4.3±0.4&0.6±0.02&0.13&Verduzco, Noda, sin publicar\\ [1ex]    
PriA SubHisA&Ancestral&&&3.7±1.01&0.5±0.03&0.1&-&-&0&Verduzco, Noda, sin publicar\\ [1ex]    
SubHisA Ancestral&Ancestral&&&6.3±0.7&0.15±0.03&0.02&-&-&0&Verduzco, Noda, sin publicar\\ [1ex]    
SubHisA PriA&Ancestral&&&27.7±3.4&0.05±0.005&2&167.82&0.03±0.002&0.0001&Verduzco, Noda, sin publicar\\ [1ex]    
\textit{Streptomyces} \textit{acidiscabies}&&0&0&163.6&0.1&&&&&Verduzco*\\ [1ex]  
\textit{A} \textit{visco} &&&46&1.37&36&3.4&&&&Juárez*\\ [1ex]  
\hline \\ [-1.5ex]
\hline
\end{tabular}
}
\label{tab:cineticos}  
%}
$$   
\end{landscape}
\normalsize

    
### Relacion del pangenoma con la promiscuidad enzimatica  

El pangenoma es el contenido génico total de un linaje taxonómico. Las familias génicas de un pangenoma pueden clasificarse según su frecuencia de presencia/ausencia en cada genoma del linaje. De acuerdo a esta clasificación los principales grupos de familias génicas en un pangenoma son el _core_, el _shell_ y el _cloud_ también conocido como _dispensable_ o _accesory genome_. El _core genome_ es el conjunto de familias con presencia en todos los genomas del linaje. Por ejemplo, tanto la secuencia de la subunidad 16s de rRNA así como los diversos genes ribosomales suelen estar en el _core_ de la gran mayoría de linajes bacterianos. El _shell genome_ es el grupo de familias presentes en la mayoría de los genomas pero no en todos. En el _shell_ se ubican por ejemplo familias que estaban en el _core genome_ pero que algunas bacterias del linaje sufrieron una dinámica de pérdida génica. Mientras que el _cloud genome_ o _dispensable genome_ es aquel grupo de familias que sólo ocurre en unos cuantos genomas del linaje.  

En el Dominio Bacteria se estima que alrededor de 200 familias de secuencias están altamente conservadas. Si bien no están en el $core$, estas secuencias están compartidas por 90% de los genomas [@halachev_calculating_2011]. El _core_ depende de los genomas seleccionados, entre menos amplio sea el rango filogenético elegido mayor será el tamaño del $core$. Dada su conservación el $core~genome$ puede utilizarse para trazar mejores relaciones filogenéticas que las obtenidas con el uso exclusivo de marcadores como la subunidad 16s del RNA ribosomal o la proteína RpoB. El _dispensable_ y el _shell genome_ son juntos el conjunto complemento del _core genome_, es decir todas aquellas secuencias que están ausentes de uno o más organismos del grupo y por lo tanto no son necesarias para todos, sino sólo posiblemente para el organismo que las posee. Como en estos grupos la presión de selección está relajada respecto al _core-genome_ [@firn_darwinian_2009] es el conjunto ideal donde la plasticidad genómica tiene facilidades para desarrollarse. 
  
Esta idea puede restringirse a subsistemas metabólicos para identificar genes cuyas enzimas están en proceso de cambio de función química, por ejemplo, en este trabajo se encontró que el gen _trpF_ está presente en solo 49 de 290 genomas analizados del género _Streptomyces_. Por lo que _trpF_ se encuentra en el _dispensable genome_ de este género taxonómico, posiblemente adquiriendo una nueva función [@ma_unconventional_2013]. Para evitar problemas técnicos del cálculo del pangenoma existen modelos de medición de variabilidad del genómica entre especies bacterianas [@kislyuk_genomic_2011]. 
  

### Modelos bioinformaticos de promiscuidad  
Con el fin de reducir la inversión en el proceso de experimentación, se han implementado algoritmos computacionales para predecir promiscuidad enzimática [@carbonell_molecular_2010, @cheng_global_2012, @nagao_prediction_2014, @noda-garcia_insights_2015,@garcia-seisdedos_probing_2012]. Estos procedimientos cuentan con un conjunto de aprendizaje, unos descriptores del conjunto, una fase de ajuste de parámetros y finalmente una predicción. En 2010, Carbonell propone un algoritmo de soporte vectorial basado en subsecuencias de distinto tamaño que llama huellas moleculares. En este trabajo aplicado sobre 500,000 proteínas reportadas en la enciclopedia de Kyoto de genes y genomas (KEGG) se reporta 85% de éxito en detección de enzimas promiscuas anotadas en KEGG. En 2012, Cheng compara los métodos de random forest y soporte vectorial en 6799 proteínas provenientes de la base de datos _Universal Protein Resource_ (UniProt). Las enzimas son descritas con subsecuencias de aminoácidos incorporando además características biofísicas como polaridad. Se utiliza como grupo de control a familias de enzimas donde nunca se ha reportado una enzima promiscua.  
  
Un aspecto no considerado en estos métodos es que hay familias de enzimas con alta identidad de secuencia entre sus miembros, con cambios bruscos en promiscuidad, debidos por ejemplo a la dinámica genómica [@noda-garcia_evolution_2013,@verdel-aranda_molecular_2015], o bien que ortólogos de la misma familia enzimática pueden variar en su grado de promiscuidad [@bloom_neutral_2007]. Esta característica dificulta considerar solo la secuencia conlleve a buenos predictores de promiscuidad. Obtener una predicción positiva utilizando los modelos existentes significa que dada esa secuencia, en su familia se conoce previamente un elemento promiscuo y que además sus subsecuencias de cierto tamaño son suficientemente similares. Estos enfoques no pueden predecir _de novo_, en familias donde la promiscuidad no ha sido previamente detectada experimentalmente, pues no consideran aspectos evolutivos ni mecanísticos de las enzimas.  
  
Otra limitante a los enfoques descritos es que mezclan en su conjunto de entrenamiento fenómenos distintos de promiscuidad. Cheng p. g. incluye enzimas _moonlight_ que si bien poseen funciones adicionales a la catalización, son distantes a las enzimas promiscuas [@copley_enzymes_2003]. Además en ambos casos mezclan en el mismo conjunto enzimas bacterianas y eucariotas, con lo que si existía una huella basada en secuencia entonces ésta puede diluirse por la gran distancia taxonómica entre estos grupos.
  
###Promiscuidad in vitro y promiscuidad in vivo  
La ganancia de promiscuidad no sólo puede entenderse como la capacidad de convertir más sustratos [@carbonell_molecular_2010], sino también como la mejora de la capacidad catalítica respecto a ellos. El I-index [@nath_quantitative_2008], está definido como un rango de valores entre 0 y 1 que tiende a 1 entre más parecida sea la actividad de la enzima sobre distintos sustratos, la capacidad catalítica es medida en términos del cociente de _Michaelis - Menten_ $\frac{K_{cat}}{K_m}$. El índice ha sido utilizado para predecir la afinidad por sustrato del citocromo P450 [@nath_quantifying_2010]. Una limitante del índice $I$ es que se deben conocer los sustratos a los que la enzima es afín; sin embargo se puede sospechar que una enzima ha ganado promiscuidad aun sin conocer sus potenciales sustratos. Otro punto a señalar es que las variables $K_{cat}$,$K_m$ son mediciones realizadas _in vitro_ y no se consideran todos los sustratos presentes _in vivo_. Para solventar esta dificultad e investigar variaciones de sustratos nativos se pueden buscar productos similares a los ya conocidos por medio de análisis bioinformáticos o metabólicos [@nesvizhskii_analysis_2007] como los empleados en la detección de rutas no conservadas en la biosíntesis de productos naturales [@medema_computational_2015]. En particular para este fin se ha utilizado espectroscopia de masas $\frac{MS}{MS}$, [@nesvizhskii_analysis_2007,@campbell_biophysical_2012] combinada con molecular networking para identificar productos similares [@yang_molecular_2013,@kocher_mass_2007]
  
### El papel de la dinámica molecular en la promiscuidad  
La mayoría de las estructuras tridimensionales de proteína se han obtenido por cristalización de rayos X. Aunque mucho se ha hablado de la relación estructura función, al cristalizar se obtienen estados conformacionales homogéneos, que bien pueden no ser la única conformación que adopta la proteína en solución [@james_conformational_2003]. En particular en el problema de promiscuidad, se ha observado que la variación funcional no queda obviamente reflejada en la variación estructural, lo que sugiere un rol significativo para la dinámica molecular [@parisi_conformational_2015,@noda-garcia_evolution_2013,@zou_evolution_2015]. Se postula que un aspecto de la dinámica molecular relevante para la diversificación de especificidad por sustrato es el numero de confórmeros [@javier_zea_protein_2013]. Por ejemplo, en la actinobacteria _Corynebacterium diphtheriae_ parece que el contexto genómico correlaciona con pérdida de promiscuidad de PriA ya que al poseer el genoma una copia de _trpF_, la enzima perdió esta función química conservando solo la función EC 5.3.1.16 correspondiente a la ruta de histidina. Esta sub-funcionalización se refleja en la pérdida de estados conformacionales cambiando desde un estado en _C. diphtheriae_ hasta 4 presentes en la dinámica de PriA de _ M. tuberculosis_ [@noda-garcia_evolution_2013].  
  
Las regiones rígidas de una enzima proporcionan orientación adecuada con respecto a los grupos catalíticos, mientras que las regiones flexibles permiten al sitio activo adaptarse a los sustratos con diferentes formas y tamaños [@copley_enzymes_2003]. Esta consideración sugiere que la flexibilidad del sitio activo es otra característica de la dinámica molecular a considerar para obtener información de la capacidad de ligación de una enzima a distintos sustratos [@gatti-lafranconi_flexibility_2013]. Recientemente el índice de flexibilidad dinámica (dfi) se utilizó como una medida cuantitativa basado en la respuesta a perturbaciones de amino ácidos (PRS). Este indice se incrementó en regiones cercanas al sitio activo de beta lactamasas promiscuas respecto al correspondiente dfi de $\noindent\beta$ -lactamasas especialistas existentes [@zou_evolution_2015]. 
  
### Modelo biológico: la diversidad de Actinobacteria  
Al escoger un conjunto acotado para investigar familias de enzimas promiscuas se debe recordar que la funcionalidad es jerárquica por lo que para mejorar la anotación, es deseable reflejar el proceso evolutivo y restringirse a un grupo de organismos taxonómicamente relacionados [@cruz-morales_phylogenomic_2016]. Actinobacteria es un phylum que posee promiscuidad tanto en el metabolismo periférico como en el core metabólico. Entre datos públicos (NCBI) y privados están disponibles en 2014 alrededor de 1200 genomas no redundantes de especies de Actinobacteria. Como punto de partida, se han estudiado las relaciones filogenéticas y grupos de ortología [@li_orthomcl_2003,@waterhouse_orthodb_2013], en particular en Actinobacteria para identificar relaciones entre las familias del phylum, se han obtenido árboles multilocus de entre 100 y 157 genomas [@gao_phylogenetic_2012,@sen_phylogeny_2014]. Estos estudios sugieren como separar los genomas disponibles para hacer el cálculo de grupos de ortología. Finalmente, se han realizado estudios de plasticidad genómica en _Streptomyces_ considerando 5 y 17 organismos de los 300 genomas disponibles en la actualidad [@zhou_genome_2012,@kim_comparative_2015] donde reportan respectivamente 2,018 familias en el _core genome_ y 32,574 en el pangenoma. Además de Actinobacteria, otros linajes con riqueza metabólica conocida en metabolitos secundarios como Cianobacteria y $Pseudomonas$ también serán considerados en este trabajo. Finalmente un dominio desconocido pero del que comienza a haber genomas disponibles ~800 genomas públicos en NCBI en 2016. Todos estos linajes pueden ser considerados en la búsqueda de variación de promiscuidad.  

### Modelo metabolico biosintesis de aminoacidos.  
Al hacer el cálculo vemos que _Streptomyces_, un genero del phylum Actinobacteria cuenta en su genoma con un promedio de 8316 secuencias codificantes según la especie. Gran parte de estas secuencias pueden ser agrupadas en subsistemas metabólicos como metabolismo de carbohidratos o de lípidos; de estos subsistemas uno de los más amplios es el metabolismo de aminoácidos con entre 429 y 910 secuencias según el organismo. La síntesis de amino ácidos es un subsistema presente en todas las especies pero con suficientes variaciones que permiten hacer observaciones evolutivas. En un gran número de Actinobacterias las rutas de histidina y triptofano de 7 y 11 pasos respectivamente convergen en una enzima funcional llamada PriA, que realiza tanto la función de HisA como la de TrpF [@baronagomez_occurrence_2003]. La cantidad de familias en el subsistema de metabolismo de aminoácidos, su variabilidad, su conservación entre distintos grupos taxonómicos  y la existencia de estos ejemplos en Actinobacteria posicionan al metabolismo de amino ácidos como un buen punto de partida para la búsqueda de promiscuidad tanto de familias promiscuas como de miembros promiscuos de las mismas.  
  
En las cuatro décadas de estudio de la promiscuidad enzimática, hemos aprendido que es un fenómeno distribuido en distintos subsistemas metabólicos [@nam_network_2012] y que su existencia puede deberse tanto al desarrollo de nuevas funciones para fines adaptativos [@jensen_enzyme_1976,@obrien_catalytic_1999,@firn_darwinian_2009,@copley_evolutionary_2015], como al rescate de una función perdida [@patrick_multicopy_2007,@baronagomez_occurrence_2003]. Por ello la dinámica de pérdida y ganancia de genes asociada al contexto genómico en bacterias se relaciona con cambio en la función enzimática [@zhao_discovery_2013,@zhao_prediction_2014, @copley_evolutionary_2015]. Precisando, respecto a la ganancia de genes, se postula que la funcionalidad precede la duplicación [@hughes_evolution_1994,@obrien_catalytic_1999]. Lo que implica que dada una duplicación muy posiblemente previamente la promiscuidad estuvo presente. [@gerlt_divergent_2001,@huang_enzyme_2012,@noda-garcia_evolution_2013,@risso_phenotypic_2014]. 
  
Se han desarrollado técnicas bioquímicas y metabólicas de medición [@nath_quantitative_2008], así como algoritmos computacionales de predicción de promiscuidad [@carbonell_molecular_2010,@cheng_global_2012,@noda-garcia_insights_2015]. Un aspecto a mejorar dentro del modelado es la restricción del conjunto de estudio a un grupo taxonómico tan reducido que exista congruencia en las familias de ortología y a la vez tan amplio que permita observar efectos evolutivos; el phylum Actinobacteria ha probado tener ejemplos de promiscuidad. Si bien la secuencia no ha sido suficiente para la correcta predicción de promiscuidad [@verdel-aranda_molecular_2015,@copley_evolutionary_2015], es posible que dentro de las técnicas computacionales, incorporar consideraciones evolutivas o bien flexibilidad durante la dinámica molecular nos proporcionen sugerencias sobre promiscuidad de los miembros de una familia [@james_conformational_2003,@javier_zea_protein_2013,@noda-garcia_evolution_2013,@zou_evolution_2015]. 
  
## Modelos computacionales  
Para desarrollar herramientas bioinformáticas relacionadas al estudio de la promiscuidad se adoptó el enfoque de los contenedores bioinformáticos, todo el código fue depositado y documentado en GitHub y distribuido a través de un contenedor Docker siguiendo las especificaciones generales de desarrollo de biocontenedores [@schulz_use_2016, @gruening_recommendations_2018 ].  


\clearpage  

<!--- ##################################################################################################################################################### --->  
  