---
output: pdf_document
---

# Perspectivas {.unnumbered}  
  \setcounter{chapter}{4}
	\setcounter{section}{0}
	
En este trabajo estudiamos la promiscuidad enzimática tanto a nivel enzima, como familia de enzimas como BGC. Primero 

La promiscuidad ha redefinido cómo entendemos la función enzimática. Se ha transitado de considerar a todas las enzimas como altamente especialistas a entender que muchas de ellas pueden llevar a cabo más de una función metabólica. La promiscuidad parece parte del proceso evolutivo, provee material para que una posterior duplicación conlleve a la formación de nuevas familias enzimáticas. Esta tesis aborda el problema de promiscuidad distinguiendo entre familias de enzimas promiscuas y miembros promiscuos de una familia. A continuación generaliza el concepto de promiscuidad en una enzima a promiscuidad de un cluster biosintético (BGC). Para sugerir promiscuidad se desarrollan una serie de herramientas para estudiar el pangenoma de linajes taxonómicos. La primera herramienta Orthocore busca entender los genes conservados y sin expansiones entre organismos de un linaje. La segunda herramienta se ocupa al contrario de familias que sí tienen copias extra y propone como organizar esta variación en posibles destinos metabólicos. La tercera herramienta sube un nivel en la complejidad organizacional y busca entender la variación de grupos de genes (clusters biosintéticos) señalando una familia que presenta promiscuidad de producto. Finalmente estudiamos diversos aspectos de la familia PriA, una familia promiscua en Actinobacteria que no pasó por un proceso de duplicación reciente en Actinobacteria.  
   Aqui proponemos organizar los clusters y finalmente la medida de su apertura. variantes de clusters producen nuevos compuestos, ya sea por promiscuidad enzimática en un core conservado o por variación en la presencia / ausencia de genes. Un cluster recibe los mismos sustratos y los transforma en diferentes productos. 
  
Idea de Rosario
-ver dell cluster de saxitoxin cuantos pasos se necesitron para llegar ahi.  
-A donde se iria el resultado de abrir el GMP  
-Otra vez, que Actinos tienen FolE  
Están depositados en la base pública NCBI hasta Enero de 2019, 1573 genomas
## Discusion 
Finalmente, una pregunta abierta es aún dada una enzima promiscua es la población promiscua, y son sólo unos confórmeros o todas y cada una de las enzimas son promiscuas 

Una mezcla entre Orthocore y EvoMining permite descubrir que PriA no está expandida en Actinobacteria y que ni siquiera es parte del core. Debido a la ausencia tanto de PriA como del resto de los genes de la ruta ciertos grupos de Actinobacteria parecen ser auxótrofos para histidina. Entre ellos están _Atopobium_, _Molibuncus_ y _Tropheryma_, ciertos _Bifidobacterium_ y _Actinomyces_ e incluso algunos _Corynebacterium_. _Molibuncus_ y _Tropheryma_ carecen de la mayoría de genes de síntesis tanto de histidina como de triptofano. Los _Corynebacterium_ en cambio sí poseen genes de síntesis de triptofano, lo que sugiere que podría estar subfuncionalizándose reteniendo sólo la función TrpF. Esto es una novedad para el _Corynebacterium_ donde ya se conoce la ocurrencia de homólogos pertenecientes a subHisA pero no se ha detectado la presencia de la familia subtrpF. Además en _Saccharomonospora halophila_ , _Streptomyces sp._ NRRL B-2790, _Streptomyces sp._ NRRL S-1777, _Streptomyces sp. NRRL WC-3549_ y _Streptomyces sp._ NRRL WC-3704 tampoco fue encontrada PriA y sí genes de los operones de histidina y triptofano. En los últimos tres se localiza una doble copia de HisF. Esto puede deberse tanto a problemas técnicos de secuenciación como a una verdadera observación biológica donde se sugiere que HisF puede ser multifuncional rescatando al menos la función de HisA y posiblemente la de TrpF.  
es parte 
If we don't want Conclusion to have a chapter number next to it, we can add the `{.unnumbered}` attribute.  This has an unintended consequence of the sections being labeled as 3.6 for example though instead of 4.1.  The \LaTeX\ commands immediately following the Conclusion declaration get things back on track.

# Protocolos
	\setcounter{section}{1}
                          
## Protocolos para usar Orthocore, myRAST, fastOrtho, Clavigenomics, y BPGA  
Anotación genómica con el docker myRAST  

Esta es una distribución de myRAST en un contenedor de docker. Para usarla se necesita una cuenta del anotador genómico RAST. el docker myRAST permite hacer anotación genómica y funcional masiva mediante el uso de la terminal en el anotador RAST. Después de anotar los resultados pueden descargarse y procesarse en una terminal  

Descargar myrast docker distribution   

Una vez con docker instalado en la computadora, se hace pull al docker myrast.  

docker pull nselem/myrast  
Abrir myRast en la terminal  

docker run -i -t -v $(pwd):/home nselem/myrast /bin/bash  

Usar myRast  

-Ejemplo subir un archivo fasta  

svr_submit_RAST_job -user <user> -passwd <pass> -fasta <file> -domain Bacteria -bioname "Organism name" -genetic_code 11 -gene_caller rast  

-Para bajar un archivo de anotación genómica funcional:  

svr_retrieve_RAST_job <user> <password> <jobId> table_txt > $ID.txt  

Una lista completa de archivos puede ser procesada usando bash. Por ejemplo para bajar una lista de archivos de RAST se deben guardar los identificadores de RAST en una columna de un archivo, (Rast_ID en este ejemplo) y usar un while para obtenerlos:  

En este caso la variable “line” contendrá el identificador RAST Id, y cada archivo fasta de aminácidos podrá ser obtenido mediante su identificador de RASTy será guardado en el archivo “$line.faa”  

cut -f1 Rast_ID | while read line; do svr_retrieve_RAST_job <user> <password> $line amino_acid > $line.faa ; done  
Formatos de RAST para descargar archivos   

Puedes cambiar el formato table_txt por el que tú necesites.  

Table: Formatos de descarga disponibles en myRAST \label{tab:myrast}
  
|Atributo        |Descripción                                             |  
|----------------|--------------------------------------------------------|  
|genbank         |GenBank (con funciones y enriquecimiento de SEED)       |  
|genbank_stripped|Genbank con EC-numbers removidos de las funciones|  
|embl            |EMBL (con funciones y enriquecimiento de SEED)  |  
|embl_stripped   |EMBL con EC-numbers removidos de las funciones|  
|gff3            |GFF3|  
|gff3_stripped |GFF3 con EC-numbers removidos de las funciones|  
|gtf |GTF|  
|gtf_stripped|  GTF con EC-numbers removidos de las funciones|  
|rast_tarball | Archivo comprimido (gzipped) con todo el directorio de las anotaciones de RAST sobre el genoma|  
|nucleic_acid|  Fasta de DNA de genes|  
|amino_acid  |Fasta de DNA de aminoácidos|  
|table_txt|Gene data in tab-separated format|   
|table_xls|Preserve the original gene calls and use RAST|  

  Referencia `r ref("myrast", type = "table")`.  
  
## Orthocore  

El umbral de e-value de Orthocore es por default 1e-6. Todas las secuencias son alineadas usando MUSCLE v3.8.31 con los parámetros default y curadas utilizando Gblocks con 5 posiciones como longitud mínima del  bloque, 10 como máximo número de posiciones contiguas no conservadas y sólo considerando posiciones con gaps menores que el 50% de las secuencias en el alineamiento final. Después de esta curación las secuencias son concatenadas en una matriz final

\appendix

# Figuras suplementarias de EvoMining  
```{r DataTabla42, results = "asis",message=FALSE,echo=FALSE}
label(path = "Anexos/Tabla42.pdf", 
      caption = "Expansiones de las 42 enzimas en los cuatro linajes genómicos",
      label = "DataTabla42", 
    scale=".8",
      cap.size = "footnotesize",
      alt.cap="Función y número de copias promedio en los cuatro linajes taxonómicos de las enzimas de las 42 familias de la base de datos de enzimas de EvoMining",
      type = "figure")
```

```{r HeatMapsytonemin, results = "asis",message=FALSE,echo=FALSE}
label(path = "Anexos/HeatMapsytonemin.pdf", 
      caption = "HeatMap de EvoMining de enzimas relacionadas a escytonemina en el linaje Cyanobacteria",
      label = "HeatMapsytonemin", 
    scale=".8",
      cap.size = "footnotesize",
      type = "figure")
```


```{r GDHJunto, results = "asis",message=FALSE,echo=FALSE}
label(path = "Anexos/GDHJunto.png", 
      caption = "Árbol de GDH en Actinobacteria, Cyanobacteria, $Pseudomonas$ y Archaea donde se muestra la transferencia horizontal ocurrida en esta familia.",
      label = "GDHJunto", 
    scale=".8",
      cap.size = "footnotesize",
      type = "figure")
```

```{r GDHFactor, results = "asis",message=FALSE,echo=FALSE}
label(path = "Anexos/GDHFactor.pdf", 
      caption = "Árbol de GDH en los cuatro linajes donde se muestra la alternancia en el uso de cofactores.",
      label = "GDHFactor", 
    scale=".8",
      cap.size = "footnotesize",
      type = "figure")
```

## Figuras suplementarias de CORASON  

### El contexto de una rama divergente de _tauD_ está conservado en Pseudomonas  

En Pseudomonas el gen _tauD_ tiene un contexto que incluye genes de metabolismo especializado. Variantes de este contexto están distribuidas en varios organismos. Parecen ser diferentes de los rimosamides y detoxins reportados en Actinobacteria.  


```{r PseudomonasTauD, results = "asis",message=FALSE,echo=FALSE}
label(path = "chapter3/PseudomonasTauD.pdf", 
      caption = "EvoMining Algorithm",
      label = "PseudomonasTauD",     
      cap.size = "footnotesize",
      alt.cap="En Pseudomonas el gen $tauD$ tiene un contexto que incluye genes de metabolismo especializado. Variantes de este contexto están distribuidas en varios organismos. En particular  ",  scale=".9",
      type = "figure")
```
   


# El tercer apéndice, comandos de Docker y Git y R  
## Docker  
-Create a new repository  
`docker build . -t evomining`  
`docker push nselemevomining`

Restart docker and free all ports  
`sudo service docker restart`   

list containers  
`docker ps -a`  

ssh or bash into a running docker container  
`sudo docker exec -i -t romantic_brahmagupta /bin/bash`
`docker exec -it <mycontainer> bash`  

Stop all containers  
`docker rm $(docker ps -a -q)`  

Remove stopped containers   
`docker rm $(docker ps -q -f status=exited)`

Remove all images  
`docker rmi $(docker images -q)`  

uninstall docker from ubuntu (Fresh start)   
`sudo apt-get purge docker-engine`   
`sudo apt-get autoremove --purge docker-engine`    
`rm -rf /var/lib/docker`   # This deletes all images, containers, and volumes

Run Evomining container using nselem/newevomining image  
` docker run -i -t -v /home/nelly/GIT/EvoMining/:/var/www/html/EvoMining/exchange -p 80:80 nselem/newevomining /bin/bash`
  
Start evomining inside this container   
`perl startevomining`  

Vizualice a tree  
`http://10.10.100.234/EvoMining/cgi-bin/color_tree.pl?9&&/var/www/html/EvoMining/exchange/CyanosBBH_MiBIG_DB.faa_CYANOS`
file 9.new must be on folder volume CyanosBBH_MiBIG_DB.faa_CYANOS  

Find a perl module  
`perl -MList::Util -e'print $_ . " => " . $INC{$_} . "\n" for keys %INC'`
EvoMining notes  
Gblocks only runs inside folder /var/www/html/EvoMining  

## Git  
`git add --all`  
`git commit -m "Some message"`   
`git push -u origin master`   
`git clone `  

## Connect GitHub and DockerHub
automated builds
The Dockerfile is available to anyone with access to your Docker Hub repository.
Your repository is kept up-to-date with code changes automatically.

# Apendice 3 Dinámica molecular vs datos experimentales  

En las tablas  `r ref("PriAPRA", type = "table")` , `r ref("PriAProFAR", type = "table")` se muestra a detalle la comparación entre las dinámicas moleculares de PriA respecto a PRA y ProFAR. Estos datos sugirieron que GTp es el sustrato con mayor afinidad y por ello en la última sección se avanzó en la realización de cinéticas enzimáticas con GTP.

Table: Actividad de PriA en S3 PRA \label{tab:PriAPRA}     

$$ 
\resizebox{\columnwidth}{!}{%
\begin{tabular}{ l c r l l l l l}
\hline \\ [-1.5ex]
organism  &Family & $K_M    $     & $k_{cat}$        & $\frac{k_{cat}}{K_M}$ &Pre MD & Pos MD & Reference  \\ [1ex]
\hline \\ [-1.5ex]
Afer	    &HisA   & $1.1\pm0.2$   &$	0.05\pm0.001	$& 0.045	              &-10.1	&-12.3   	 &Noda-García L et al 2015\\ [1ex]
Ecoli	    &HisA   &$	1.6	        $&$ 	  	4.9       $&3.1                   &-9.9   &-16	     &Henn-Sax et al. (2002)\\ [1ex]
Sent	    &HisA   &$	17.0 \pm0.1 $&$	7.8 \pm 2.4	  $&$4.5 × 10^5          $&-10.3  &-20.1     &Söderholm A et al (2015)\\ [1ex]
Aaur	    &PriB   &$	2.1 \pm 0.5 $& $	1.8 \pm 0.2 	$&0.9                   &-7.4   &   		   &verduzco-castro 2016\\ [1ex]
Sipo	    &PriB   &$	3.8\pm0.2	  $&$0.82\pm0.02	    $&0.21	                &-8.2	  &-14.7	   &verduzco-castro 2016\\ [1ex]
SspC	    &PriB   &$	11.4\pm3.4	$&$2.53\pm0.74	    $&0.22                  &	-8.5	&-12.7	   &verduzco-castro 2016\\ [1ex]
SMg1	    &PriB   &$	13.2\pm3.4	$&$0.92\pm0.19	    $&0.069	                &-8	    &-15.2     &verduzco-castro 2016\\ [1ex]
Ssvi	    &PriB   &$	3.9\pm0.89	$&$0.69\pm0.04	    $&0.18	                &-8.2	  &-16.7     &verduzco-castro 2016\\ [1ex]
Scoe	    &PriA   &$	3.6\pm0.7	  $&$ 1.3\pm0.2	    $  &0.4	                  &-8.4	  &-15	     &Noda-García et al (2010)\\ [1ex]
Sglob	    &PriA   & $4.2\pm0.8	 $ & $0.74\pm0.03	 $   &0.18	                &-9.2	  &-16.7	   &verduzco-castro\\ [1ex]
Mtub 2Y85	&priA   &$	19	0.23	  $&$0.012	-9.7		  $&                      &       &          &Due et al 2011\\ [1ex]
Mtub 3ZS4	&priA   &$	?			      $&$-9.9		        $&                      &       &          &Due et al 2011 (To be published)\\ [1ex]
Auro	    &priA   &$	4.0 \pm 0.9	$&$0.2 \pm 0.03	  $&0.04	                &-9.2		&          &Vazquez-Juarez (2016)\\ [1ex]
Cjei	    &PriA   &$	2.3 \pm 0.2	$&$0.9 \pm 0.08	  $&0.39	                &-8.5		&          &Noda-García et al (2013)\\ [1ex]
Cdip	    &subHisA&$	4.4 \pm 0.5	$&$2.6 \pm 0.3	    $&0.59	                &-9.2		&          &Noda-García et al (2013)\\ [1ex]
SMg1 TrpF	&TrpF3  &	-	             &-	               &-	                    &-6.9	  &-9.6	     &verduzco-castro 2016\\ [1ex]
Jden	    &TrpF3  &	-	             &-	               &-	       -7.2	        &-9.4	  &$16.8\pm3.3$&	Verduzco-Castro E et al  2016\\ [1ex]
Acar      &SubHisA&	0.02					 &                 &	                    &       &          &			\\ [1ex]
Aodo	    &SubTrpF&		-	           &-	               &-                     &       &          &\\ [1ex]
\hline
\end{tabular}}
\label{tab:PriAPRA}  
%}
$$ 
  
\clearpage  
La siguiente tabla es análoga a la anterior pero con el sustrato ProFAR  
  
Table: Actividad de PriA en S7 ProFAR \label{tab:PriAProFAR}      

$$ 
\resizebox{\columnwidth}{!}{%
\centering 
\begin{tabular}{ l c r l l l l l}
\hline \\ [-1.5ex]
organism  &Family  &  $K_M$ & $k_{cat}$& $\frac{k{cat}}{K_M}$ &Pre MD &Pos MD &Reference  \\ [1ex]
\hline \\ [-1.5ex]
Afer      &HisA    &-            &-                &-          &-9.2    &-9        &Noda-García L et al. (2015)   \\ [1ex]
Ecoli     &HisA    &-            &-                &-          &-9      &-11.1     &Henn-Sax et al. (2002)\\ [1ex]
Sent      &HisA    &-            & -               &-          &-9.6    &-10.2     &Söderholm A et al (2015)\\ [1ex]
Aaur      &PriB    &$26.3\pm6.3$ & $0.37\pm 0.09$  & 0.014     &-7.1    &-         &verduzco-castro 2016\\ [1ex]
Sipo      &PriB    &$60.8\pm1.1$ &$8.25\pm0.4 $    &0.14       &-8      &-8.5      &verduzco-castro 2016 \\ [1ex]
SspC      &PriB    &$149.9\pm29$ &$1.4\pm0.12 $    &0.009      &-8.5    &-10.8     &verduzco-castro 2016\\ [1ex]
SMg1      &PriB    &$129.6\pm34$ &$0.29\pm0.04$    &0.0022     &-7.5    &-11       &verduzco-castro 2016\\ [1ex]
Ssvi      &PriB    &$24.5\pm4.0$ &$1.6\pm0.29 $    &0.067      &-8      &-9.7      &verduzco-castro 2016 \\ [1ex]
Scoe      &PriA    &$5.0\pm0.08$ &$3.4\pm0.09  $   &0.7        &-8      &-9.4      &Noda-García et al (2010)   \\ [1ex]
Sglob     &PriA    &$11\pm1.0$  &$3.8\pm0.2  $     &0.34       &-8.7    &-9.4      &verduzco-castro 2016  \\ [1ex]
Mtub2Y85  &priA    &21         &3.6         &0.17       &-8.6    &          &Due et al 2011                        \\ [1ex] 
Mtub3ZS4  &priA    &           &            &           &-9.3    &          &Due et al 2011 (To be published)      \\ [1ex] 
Auro      &priA    &$23 \pm 6.5 $  &$0.5\pm0.05 $&0.02       &-9.3    &          &Vazquez-Juarez (2016)                 \\ [1ex] 
Cjei      &PriA    &$5.1 \pm1.0$  &$1.6 \pm 0.16 $&0.31       &-9      &          &Noda-García et al (2013)              \\ [1ex]
Cdip      &subHisA &-          &-           &-          &-8.8    &          &Noda-García et al (2013)              \\ [1ex]
SMg1 TrpF &TrpF3   &$8.4\pm1.7$    &$10.5\pm2.4$    &1.25       &-7.6    &-9        &verduzco-castro     \\ [1ex] 
Jden      &TrpF3   &$16.8\pm3.3$   &$27\pm1.6$      &1.6        &-7.6    &-7.7      &verduzco-castro     \\ [1ex] 
Acar      &SubHisA &Na         &Na          &0.02       &Na      &Na        &Na                                    \\ [1ex] 
Aodo      &SubTrpF &-          &-           &-          &-       &Na        &Na                                    \\ [1ex]
\hline
\end{tabular}}
\label{tab:PriAProFAR}    
%}  
$$



```{r sessionInfo,echo=FALSE, eval=FALSE,results='hide',message=FALSE,warning=FALSE}

#vignette(package="genstats")
#vignette("01_06_three-tables")

# phenoData:
tmp <- read.csv("chapter4/ProteinData", row.names = 1,header=TRUE,sep="\t")
pdata <- AnnotatedDataFrame(tmp)

# featureData:
tmp <- read.csv("chapter4/Substrate.data", row.names = 1,sep="\t")
fdata <- AnnotatedDataFrame(tmp)

# expression data:
tmp <- read.table("chapter4/EnsymeVsSubstrate.data",row.names = 1,header=TRUE,sep="\t")
m <- as.matrix(tmp)
#dim(m)
#class(m)
#colnames(m)
#rownames(m)
## Names should not start on numbers never
## create ExpressionSet object:
#eset <- new("ExpressionSet", exprs = m, phenoData = pdata, featureData = fdata)
```
<!-- to change R colors to my wn perl heatplot
mrBayes PriAjulian.nxs on mazorca goes to PriAjulian.con.tre
PriAjulian.con.tre was open with figtree and saved as SVG
To get coordinates: `coordtree.pl PriAjulian.SVG`  
Heatplot color are from ggplot R
mydata.xls lo guardoen mydata.cvs
perl read_mydata.pl mydata.cvs >Heat.colors
manually edit Heat.colors by adding headers enzymas y substrates
perl heatFromRGB.pl HeatColor YPriAJulian
Hice el heatplot en SVG con el script   
-->
  
  <!--
  Observaciones Mauricio  
Figura/tabla de funcionalidad de familias  
Separar datos experimentales por funcion y poner  pie de tabla  
en la figura colorear por funcion, solo 3 grupos  

Poner Figura suplementaria PRA PROFAR presencia ausencia trpF


- falta el pie de figura
Substrate docking over enzymes from extended PriA families. Substrates 1-20  

- poner unidades en la escala  

- intenta aumentar el contraste de color entre el valor mínimo y máximo de la escala  
invertir colores 

- repite las etiquetas de los sutratos abajo del heatmap  
Pendiende  

JOHAN /MAURICIo
Poner que No es todo el univrso de sustratos sino solo el de KEGG

Hacer mejor curvas con los valores, en lugar del heatplot

Hacer docking con otras plantillas (2VEP vs 2X30)

Analisis cuantitativo de los datos.  

PACO
Tipo de seleccion en todo PriA  

-->
  <!---
  ```{r johan}
docking <- read.csv("chapter4/SmallHeat.data", header=TRUE, sep="\t")

for (i in 2:21)
{plot(density(docking[,i],na.rm=T)); rug(docking[,i]);browser()}
plot(cor(docking[-c(5,12,13,38,51),-1]))
## Leer sobre la incertidumbre del 2 y explicarla  
## Y leer el paper de Julian y el de mauricio sobre reportes de docking

```
--->
  
```{r load_data_docking,results='hide',echo=FALSE,message=FALSE,echo=FALSE,warning=FALSE}
docking <- read.csv("chapter4/SmallHeat.data", header=TRUE, sep="\t")
EnzymeOrder=factor(docking$Enzima,levels=unique(docking$Enzima))
docking.m <- melt(docking,id = "Enzima")
docking.m <- ddply(docking.m, .(variable), transform,rescale = rescale(value))
docking.m$Enzima <- factor(docking.m$Enzima, levels = rev(docking.m$Enzima[order(EnzymeOrder)]))

##on colors
colorHeatPlot<-ggplot(docking.m, aes(x=variable, y=Enzima)) + labs(x = "Substrates", y = "Enzymes",text = element_text(size=12))+ geom_raster(aes(fill=value))+theme_bw()+theme(plot.title = element_text(size = 14, face = "bold"), text = element_text(size = 12), axis.title = element_text(face="bold"), axis.text.x=element_text(angle = 90,size = 6))+ scale_fill_gradientn(colours = hm.palette(100),na.value = "gray")
ggsave("chapter4/colorHeatPlot.pdf", plot = colorHeatPlot,height = 36, width = 24)

gcolor <- ggplot_build(colorHeatPlot)
#gcolor$data[[1]]["fill"]
#gcolor$data[[1]]
write.xlsx(gcolor$data[[1]], "chapter4/mydataColor.xlsx")

```

```{r heatonPDF, eval=FALSE,results='hide',  echo=FALSE,message=FALSE,echo=FALSE,warning=FALSE}
ggplot(docking.m, aes(x=variable, y=Enzima)) + labs(x = "Substrates", y = "Enzymes",text = element_text(size=12))+ scale_fill_gradientn(colours = hm.palette(100),na.value = "gray")+theme_bw()+theme(plot.title = element_text(size = 14, face = "bold"), text = element_text(size = 12), axis.title = element_text(face="bold"), axis.text.x=element_text(angle = 90,size = 6))
```

```{r substrateBox, eval=FALSE, message=FALSE,echo=FALSE,warning=FALSE}
## boxplot de los sustratos
ggplot(docking.m, aes(x=variable, y=value)) + labs(x = "Substrates", y = "Affinity",text = element_text(size=12)) + geom_boxplot()+theme_bw()+theme(plot.title = element_text(size = 14, face = "bold"), text = element_text(size = 12), axis.title = element_text(face="bold"), axis.text.x=element_text(angle = 90,size = 6), legend.position = "bottom")

```

\clearpage  

```{r docking_table_out, results = "asis", message=FALSE,echo=FALSE,warning=FALSE}
docking <- read.csv("chapter4/SmallHeat.data", header=TRUE, sep="\t")
kable(docking,  
      caption = "Enzymes docking \\label{tab:docking}",
      caption.short = "Enzymes docking ") %>%  kable_styling(latex_options="scale_down")
```
<!--
  \caption[Table caption text]{Table taken from \cite[p.10]{verduzco-castro_co-occurrence_2016} }

\label{table:name}

-->

\clearpage  

# El cuarto Apéndice, Protocolos experimentales utilizados en el estudio de PriA  
```{r materials, child = 'chapter4/materiales.Rmd'}
```

```{r ProteinPurification, child = 'chapter4/ProteinaPurificacion.Rmd'}
```

```{r ProteinQuantification, child = 'chapter4/ProteinQuantification.Rmd'}
```

