---
output: pdf_document
---

# Metodologia {.unnumbered}
  \setcounter{chapter}{4}
	\setcounter{section}{0}

                          
## Protocolos para usar Orthocore, myRAST, fastOrtho, Clavigenomics, y BPGA  
Anotación genómica con el docker myRAST  

Esta es una distribución de myRAST en un contenedor de docker. Para usarla se necesita una cuenta del anotador genómico RAST. el docker myRAST permite hacer anotación genómica y funcional masiva mediante el uso de la terminal en el anotador RAST. Después de anotar los resultados pueden descargarse y procesarse en una terminal  

Descargar myrast docker distribution   

Una vez con docker instalado en la computadora, se hace pull al docker myrast.  

docker pull nselem/myrast  
Abrir myRast en la terminal  

docker run -i -t -v $(pwd):/home nselem/myrast /bin/bash  

Usar myRast  

-Ejemplo subir un archivo fasta  

svr_submit_RAST_job -user <user> -passwd <pass> -fasta <file> -domain Bacteria -bioname "Organism name" -genetic_code 11 -gene_caller rast  

-Para bajar un archivo de anotación genómica funcional:  

svr_retrieve_RAST_job <user> <password> <jobId> table_txt > $ID.txt  

Una lista completa de archivos puede ser procesada usando bash. Por ejemplo para bajar una lista de archivos de RAST se deben guardar los identificadores de RAST en una columna de un archivo, (Rast_ID en este ejemplo) y usar un while para obtenerlos:  

En este caso la variable “line” contendrá el identificador RAST Id, y cada archivo fasta de aminácidos podrá ser obtenido mediante su identificador de RASTy será guardado en el archivo “$line.faa”  

cut -f1 Rast_ID | while read line; do svr_retrieve_RAST_job <user> <password> $line amino_acid > $line.faa ; done  
Formatos de RAST para descargar archivos   

Puedes cambiar el formato table_txt por el que tú necesites.  

Table: Formatos de descarga disponibles en myRAST \label{tab:myrast}
  
|Atributo        |Descripción                                             |  
|----------------|--------------------------------------------------------|  
|genbank         |GenBank (con funciones y enriquecimiento de SEED)       |  
|genbank_stripped|Genbank con EC-numbers removidos de las funciones|  
|embl            |EMBL (con funciones y enriquecimiento de SEED)  |  
|embl_stripped   |EMBL con EC-numbers removidos de las funciones|  
|gff3            |GFF3|  
|gff3_stripped |GFF3 con EC-numbers removidos de las funciones|  
|gtf |GTF|  
|gtf_stripped|  GTF con EC-numbers removidos de las funciones|  
|rast_tarball | Archivo comprimido (gzipped) con todo el directorio de las anotaciones de RAST sobre el genoma|  
|nucleic_acid|  Fasta de DNA de genes|  
|amino_acid  |Fasta de DNA de aminoácidos|  
|table_txt|Gene data in tab-separated format|   
|table_xls|Preserve the original gene calls and use RAST|  

  Referencia `r ref("myrast", type = "table")`.  
  
## Orthocore  

El umbral de e-value de Orthocore es por default 1e-6. Todas las secuencias son alineadas usando MUSCLE v3.8.31 con los parámetros default y curadas utilizando Gblocks con 5 posiciones como longitud mínima del  bloque, 10 como máximo número de posiciones contiguas no conservadas y sólo considerando posiciones con gaps menores que el 50% de las secuencias en el alineamiento final. Después de esta curación las secuencias son concatenadas en una matriz final.




# Conclusión 
	\setcounter{section}{1}
Idea de Rosario
-ver dell cluster de saxitoxin cuantos pasos se necesitron para llegar ahi.  
-A donde se iria el resultado de abrir el GMP  
-Otra vez, que Actinos tienen FolE  

## Discusion 
Finalmente, una pregunta abierta es aún dada una enzima promiscua es la población promiscua, y son sólo unos confórmeros o todas y cada una de las enzimas son promiscuas 


If we don't want Conclusion to have a chapter number next to it, we can add the `{.unnumbered}` attribute.  This has an unintended consequence of the sections being labeled as 3.6 for example though instead of 4.1.  The \LaTeX\ commands immediately following the Conclusion declaration get things back on track.

#### More info

And here's some other random info: the first paragraph after a chapter title or section head _shouldn't be_ indented, because indents are to tell the reader that you're starting a new paragraph. Since that's obvious after a chapter or section title, proper typesetting doesn't add an indent there.

<!--
If you feel it necessary to include an appendix, it goes here.
-->

\appendix

# The First Appendix

This first appendix includes all of the R chunks of code that were hidden throughout the document (using the `include = FALSE` chunk tag) to help with readibility and/or setup.

#### In the main Rmd file:

```{r ref.label = 'include_packages', results = 'hide', echo = TRUE}
```

#### In [](#ref_labels):

```{r ref.label = 'include_packages_2', results = 'hide', echo = TRUE}
```

# The Second Appendix, Open source code on this document
## R markdown  
Thanks to Rmakdown  Thesis  
Apendix one Useful docker commands   
-Create a new repository  
`docker build . -t evomining`  
`docker push nselemevomining`

## Docker  
Restart docker and free all ports  
`sudo service docker restart`   

list containers  
`docker ps -a`  

ssh or bash into a running docker container  
`sudo docker exec -i -t romantic_brahmagupta /bin/bash`
`docker exec -it <mycontainer> bash`  


Stop all containers  
`docker rm $(docker ps -a -q)`  

Remove stopped containers   
`docker rm $(docker ps -q -f status=exited)`

Remove all images  
`docker rmi $(docker images -q)`  

uninstall docker from ubuntu (Fresh start)   
`sudo apt-get purge docker-engine`   
`sudo apt-get autoremove --purge docker-engine`    
`rm -rf /var/lib/docker`   # This deletes all images, containers, and volumes

Run Evomining container using nselem/newevomining image  
` docker run -i -t -v /home/nelly/GIT/EvoMining/:/var/www/html/EvoMining/exchange -p 80:80 nselem/newevomining /bin/bash`
  
Start evomining inside this container   
`perl startevomining`  

Vizualice a tree  
`http://10.10.100.234/EvoMining/cgi-bin/color_tree.pl?9&&/var/www/html/EvoMining/exchange/CyanosBBH_MiBIG_DB.faa_CYANOS`
file 9.new must be on folder volume CyanosBBH_MiBIG_DB.faa_CYANOS  

Find a perl module  
`perl -MList::Util -e'print $_ . " => " . $INC{$_} . "\n" for keys %INC'`
EvoMining notes  
Gblocks only runs inside folder /var/www/html/EvoMining  

## Git  
`git add --all`  
`git commit -m "Some message"`   
`git push -u origin master`   
`git clone `  

## Connect GitHub and DockerHub
automated builds
The Dockerfile is available to anyone with access to your Docker Hub repository.
Your repository is kept up-to-date with code changes automatically.

## Additional resources

- _Markdown_ Cheatsheet - <https://github.com/adam-p/markdown-here/wiki/Markdown-Cheatsheet>

- _R Markdown_ Reference Guide - <https://www.rstudio.com/wp-content/uploads/2015/03/rmarkdown-reference.pdf>

- Introduction to `dplyr` - <https://cran.rstudio.com/web/packages/dplyr/vignettes/introduction.html>

- `ggplot2` Documentation - <http://docs.ggplot2.org/current/>

Docker antiSMASH  run_antismash /<some>.gbk ~/as_results --knownclusterblast --inclusive --cf_threshold 0.7  

# Apendice 3 Dinámica molecular vs datos experimentales  

En las tablas  `r ref("PriAPRA", type = "table")` , `r ref("PriAProFAR", type = "table")` se muestra a detalle la comparación entre las dinámicas moleculares de PriA respecto a PRA y ProFAR. Estos datos sugirieron que GTp es el sustrato con mayor afinidad y por ello en la última sección se avanzó en la realización de cinéticas enzimáticas con GTP.

Table: Actividad de PriA en S3 PRA \label{tab:PriAPRA}     

$$ 
\resizebox{\columnwidth}{!}{%
\begin{tabular}{ l c r l l l l l}
\hline \\ [-1.5ex]
organism  &Family & $K_M    $     & $k_{cat}$        & $\frac{k_{cat}}{K_M}$ &Pre MD & Pos MD & Reference  \\ [1ex]
\hline \\ [-1.5ex]
Afer	    &HisA   & $1.1\pm0.2$   &$	0.05\pm0.001	$& 0.045	              &-10.1	&-12.3   	 &Noda-García L et al 2015\\ [1ex]
Ecoli	    &HisA   &$	1.6	        $&$ 	  	4.9       $&3.1                   &-9.9   &-16	     &Henn-Sax et al. (2002)\\ [1ex]
Sent	    &HisA   &$	17.0 \pm0.1 $&$	7.8 \pm 2.4	  $&$4.5 × 10^5          $&-10.3  &-20.1     &Söderholm A et al (2015)\\ [1ex]
Aaur	    &PriB   &$	2.1 \pm 0.5 $& $	1.8 \pm 0.2 	$&0.9                   &-7.4   &   		   &verduzco-castro 2016\\ [1ex]
Sipo	    &PriB   &$	3.8\pm0.2	  $&$0.82\pm0.02	    $&0.21	                &-8.2	  &-14.7	   &verduzco-castro 2016\\ [1ex]
SspC	    &PriB   &$	11.4\pm3.4	$&$2.53\pm0.74	    $&0.22                  &	-8.5	&-12.7	   &verduzco-castro 2016\\ [1ex]
SMg1	    &PriB   &$	13.2\pm3.4	$&$0.92\pm0.19	    $&0.069	                &-8	    &-15.2     &verduzco-castro 2016\\ [1ex]
Ssvi	    &PriB   &$	3.9\pm0.89	$&$0.69\pm0.04	    $&0.18	                &-8.2	  &-16.7     &verduzco-castro 2016\\ [1ex]
Scoe	    &PriA   &$	3.6\pm0.7	  $&$ 1.3\pm0.2	    $  &0.4	                  &-8.4	  &-15	     &Noda-García et al (2010)\\ [1ex]
Sglob	    &PriA   & $4.2\pm0.8	 $ & $0.74\pm0.03	 $   &0.18	                &-9.2	  &-16.7	   &verduzco-castro\\ [1ex]
Mtub 2Y85	&priA   &$	19	0.23	  $&$0.012	-9.7		  $&                      &       &          &Due et al 2011\\ [1ex]
Mtub 3ZS4	&priA   &$	?			      $&$-9.9		        $&                      &       &          &Due et al 2011 (To be published)\\ [1ex]
Auro	    &priA   &$	4.0 \pm 0.9	$&$0.2 \pm 0.03	  $&0.04	                &-9.2		&          &Vazquez-Juarez (2016)\\ [1ex]
Cjei	    &PriA   &$	2.3 \pm 0.2	$&$0.9 \pm 0.08	  $&0.39	                &-8.5		&          &Noda-García et al (2013)\\ [1ex]
Cdip	    &subHisA&$	4.4 \pm 0.5	$&$2.6 \pm 0.3	    $&0.59	                &-9.2		&          &Noda-García et al (2013)\\ [1ex]
SMg1 TrpF	&TrpF3  &	-	             &-	               &-	                    &-6.9	  &-9.6	     &verduzco-castro 2016\\ [1ex]
Jden	    &TrpF3  &	-	             &-	               &-	       -7.2	        &-9.4	  &$16.8\pm3.3$&	Verduzco-Castro E et al  2016\\ [1ex]
Acar      &SubHisA&	0.02					 &                 &	                    &       &          &			\\ [1ex]
Aodo	    &SubTrpF&		-	           &-	               &-                     &       &          &\\ [1ex]
\hline
\end{tabular}}
\label{tab:PriAPRA}  
%}
$$ 
  
\clearpage  
La siguiente tabla es análoga a la anterior pero con el sustrato ProFAR  
  
Table: Actividad de PriA en S7 ProFAR \label{tab:PriAProFAR}      

$$ 
\resizebox{\columnwidth}{!}{%
\centering 
\begin{tabular}{ l c r l l l l l}
\hline \\ [-1.5ex]
organism  &Family  &  $K_M$ & $k_{cat}$& $\frac{k{cat}}{K_M}$ &Pre MD &Pos MD &Reference  \\ [1ex]
\hline \\ [-1.5ex]
Afer      &HisA    &-            &-                &-          &-9.2    &-9        &Noda-García L et al. (2015)   \\ [1ex]
Ecoli     &HisA    &-            &-                &-          &-9      &-11.1     &Henn-Sax et al. (2002)\\ [1ex]
Sent      &HisA    &-            & -               &-          &-9.6    &-10.2     &Söderholm A et al (2015)\\ [1ex]
Aaur      &PriB    &$26.3\pm6.3$ & $0.37\pm 0.09$  & 0.014     &-7.1    &-         &verduzco-castro 2016\\ [1ex]
Sipo      &PriB    &$60.8\pm1.1$ &$8.25\pm0.4 $    &0.14       &-8      &-8.5      &verduzco-castro 2016 \\ [1ex]
SspC      &PriB    &$149.9\pm29$ &$1.4\pm0.12 $    &0.009      &-8.5    &-10.8     &verduzco-castro 2016\\ [1ex]
SMg1      &PriB    &$129.6\pm34$ &$0.29\pm0.04$    &0.0022     &-7.5    &-11       &verduzco-castro 2016\\ [1ex]
Ssvi      &PriB    &$24.5\pm4.0$ &$1.6\pm0.29 $    &0.067      &-8      &-9.7      &verduzco-castro 2016 \\ [1ex]
Scoe      &PriA    &$5.0\pm0.08$ &$3.4\pm0.09  $   &0.7        &-8      &-9.4      &Noda-García et al (2010)   \\ [1ex]
Sglob     &PriA    &$11\pm1.0$  &$3.8\pm0.2  $     &0.34       &-8.7    &-9.4      &verduzco-castro 2016  \\ [1ex]
Mtub2Y85  &priA    &21         &3.6         &0.17       &-8.6    &          &Due et al 2011                        \\ [1ex] 
Mtub3ZS4  &priA    &           &            &           &-9.3    &          &Due et al 2011 (To be published)      \\ [1ex] 
Auro      &priA    &$23 \pm 6.5 $  &$0.5\pm0.05 $&0.02       &-9.3    &          &Vazquez-Juarez (2016)                 \\ [1ex] 
Cjei      &PriA    &$5.1 \pm1.0$  &$1.6 \pm 0.16 $&0.31       &-9      &          &Noda-García et al (2013)              \\ [1ex]
Cdip      &subHisA &-          &-           &-          &-8.8    &          &Noda-García et al (2013)              \\ [1ex]
SMg1 TrpF &TrpF3   &$8.4\pm1.7$    &$10.5\pm2.4$    &1.25       &-7.6    &-9        &verduzco-castro     \\ [1ex] 
Jden      &TrpF3   &$16.8\pm3.3$   &$27\pm1.6$      &1.6        &-7.6    &-7.7      &verduzco-castro     \\ [1ex] 
Acar      &SubHisA &Na         &Na          &0.02       &Na      &Na        &Na                                    \\ [1ex] 
Aodo      &SubTrpF &-          &-           &-          &-       &Na        &Na                                    \\ [1ex]
\hline
\end{tabular}}
\label{tab:PriAProFAR}    
%}  
$$



```{r sessionInfo,echo=FALSE, eval=FALSE,results='hide',message=FALSE,warning=FALSE}

#vignette(package="genstats")
#vignette("01_06_three-tables")

# phenoData:
tmp <- read.csv("chapter4/ProteinData", row.names = 1,header=TRUE,sep="\t")
pdata <- AnnotatedDataFrame(tmp)

# featureData:
tmp <- read.csv("chapter4/Substrate.data", row.names = 1,sep="\t")
fdata <- AnnotatedDataFrame(tmp)

# expression data:
tmp <- read.table("chapter4/EnsymeVsSubstrate.data",row.names = 1,header=TRUE,sep="\t")
m <- as.matrix(tmp)
#dim(m)
#class(m)
#colnames(m)
#rownames(m)
## Names should not start on numbers never
## create ExpressionSet object:
#eset <- new("ExpressionSet", exprs = m, phenoData = pdata, featureData = fdata)
```
<!-- to change R colors to my wn perl heatplot
mrBayes PriAjulian.nxs on mazorca goes to PriAjulian.con.tre
PriAjulian.con.tre was open with figtree and saved as SVG
To get coordinates: `coordtree.pl PriAjulian.SVG`  
Heatplot color are from ggplot R
mydata.xls lo guardoen mydata.cvs
perl read_mydata.pl mydata.cvs >Heat.colors
manually edit Heat.colors by adding headers enzymas y substrates
perl heatFromRGB.pl HeatColor YPriAJulian
Hice el heatplot en SVG con el script   
-->
  
  <!--
  Observaciones Mauricio  
Figura/tabla de funcionalidad de familias  
Separar datos experimentales por funcion y poner  pie de tabla  
en la figura colorear por funcion, solo 3 grupos  

Poner Figura suplementaria PRA PROFAR presencia ausencia trpF


- falta el pie de figura
Substrate docking over enzymes from extended PriA families. Substrates 1-20  

- poner unidades en la escala  

- intenta aumentar el contraste de color entre el valor mínimo y máximo de la escala  
invertir colores 

- repite las etiquetas de los sutratos abajo del heatmap  
Pendiende  

JOHAN /MAURICIo
Poner que No es todo el univrso de sustratos sino solo el de KEGG

Hacer mejor curvas con los valores, en lugar del heatplot

Hacer docking con otras plantillas (2VEP vs 2X30)

Analisis cuantitativo de los datos.  

PACO
Tipo de seleccion en todo PriA  

-->
  <!---
  ```{r johan}
docking <- read.csv("chapter4/SmallHeat.data", header=TRUE, sep="\t")

for (i in 2:21)
{plot(density(docking[,i],na.rm=T)); rug(docking[,i]);browser()}
plot(cor(docking[-c(5,12,13,38,51),-1]))
## Leer sobre la incertidumbre del 2 y explicarla  
## Y leer el paper de Julian y el de mauricio sobre reportes de docking

```
--->
  
```{r load_data_docking,results='hide',echo=FALSE,message=FALSE,echo=FALSE,warning=FALSE}
docking <- read.csv("chapter4/SmallHeat.data", header=TRUE, sep="\t")
EnzymeOrder=factor(docking$Enzima,levels=unique(docking$Enzima))
docking.m <- melt(docking,id = "Enzima")
docking.m <- ddply(docking.m, .(variable), transform,rescale = rescale(value))
docking.m$Enzima <- factor(docking.m$Enzima, levels = rev(docking.m$Enzima[order(EnzymeOrder)]))

##on colors
colorHeatPlot<-ggplot(docking.m, aes(x=variable, y=Enzima)) + labs(x = "Substrates", y = "Enzymes",text = element_text(size=12))+ geom_raster(aes(fill=value))+theme_bw()+theme(plot.title = element_text(size = 14, face = "bold"), text = element_text(size = 12), axis.title = element_text(face="bold"), axis.text.x=element_text(angle = 90,size = 6))+ scale_fill_gradientn(colours = hm.palette(100),na.value = "gray")
ggsave("chapter4/colorHeatPlot.pdf", plot = colorHeatPlot,height = 36, width = 24)

gcolor <- ggplot_build(colorHeatPlot)
#gcolor$data[[1]]["fill"]
#gcolor$data[[1]]
write.xlsx(gcolor$data[[1]], "chapter4/mydataColor.xlsx")

```

```{r heatonPDF, eval=FALSE,results='hide',  echo=FALSE,message=FALSE,echo=FALSE,warning=FALSE}
ggplot(docking.m, aes(x=variable, y=Enzima)) + labs(x = "Substrates", y = "Enzymes",text = element_text(size=12))+ scale_fill_gradientn(colours = hm.palette(100),na.value = "gray")+theme_bw()+theme(plot.title = element_text(size = 14, face = "bold"), text = element_text(size = 12), axis.title = element_text(face="bold"), axis.text.x=element_text(angle = 90,size = 6))
```

```{r substrateBox, eval=FALSE, message=FALSE,echo=FALSE,warning=FALSE}
## boxplot de los sustratos
ggplot(docking.m, aes(x=variable, y=value)) + labs(x = "Substrates", y = "Affinity",text = element_text(size=12)) + geom_boxplot()+theme_bw()+theme(plot.title = element_text(size = 14, face = "bold"), text = element_text(size = 12), axis.title = element_text(face="bold"), axis.text.x=element_text(angle = 90,size = 6), legend.position = "bottom")

```

\clearpage  

```{r docking_table_out, results = "asis", message=FALSE,echo=FALSE,warning=FALSE}
docking <- read.csv("chapter4/SmallHeat.data", header=TRUE, sep="\t")
kable(docking,  
      caption = "Enzymes docking \\label{tab:docking}",
      caption.short = "Enzymes docking ") %>%  kable_styling(latex_options="scale_down")
```
<!--
  \caption[Table caption text]{Table taken from \cite[p.10]{verduzco-castro_co-occurrence_2016} }

\label{table:name}

-->

\clearpage  

# El tercer Apéndice, Protocolos experimentales utilizados en el estudio de PriA  
```{r materials, child = 'chapter4/materiales.Rmd'}
```

```{r ProteinPurification, child = 'chapter4/ProteinaPurificacion.Rmd'}
```

```{r ProteinQuantification, child = 'chapter4/ProteinQuantification.Rmd'}
```

